---
title: "TP9 MERGE_BASES"
author: "Cheikh Oumar DIALLO"
date: "2025-03-26"
output:
  html_document:
    toc: true
    toc_depth: 2
    number_sections: true
    toc_float:
      collapsed: yes
  word_document:
    number_sections: true
---

```{r setup, include=FALSE}
knitr::opts_chunk$set(echo = TRUE)
```

# INTRODUCTION

Ce travail pratique consiste à fusionner les bases de données welfare de 2018 et 2021 de l'Enquête harmonisée sur les Conditions de Vie des Ménages (EHCVM). Pour atteindre cet objectif, il faudra passer par plusieurs étapes : le traitement des variables, l'uniformisation des labels et le recodage de certaines modalités. 

# PACKAGE ET DONNÉES UTILISÉES

## Le chargement des Packages

```{r}
library(haven)
library(tidyverse)
library(dplyr)
library(gtsummary)
library(utils)
library(labelled)
```

## Données utilisées

```{r}
# Importation des bases welfare 2018 et 2021
wf_2018 <- haven::read_dta("../data/ehcvm_welfare_sen2018.dta")
wf_2021 <- haven::read_dta("../data/ehcvm_welfare_sen2021.dta")
```

## La description des bases de données

La base welfare 2018 contient *7156* observations pour *35* variables.
La base welfare 2021 contient *7120* observations pour *47* variables.

# TRAITEMENT DES DONNÉES

## La structure des bases

```{r}
# Affichage des noms de colonnes
print("Les colonnes de la base welfare 2018")
colnames(wf_2018)

print("Les colonnes de la base welfare 2021")
colnames(wf_2021)
```

## La vérification des doublons dans les deux bases

```{r}
dbl_2018 <- wf_2018[duplicated(wf_2018[, c("grappe","menage")]), ]
cat("Le nombre de doublons dans la base welfare 2018 est :", nrow(dbl_2018), "\n")

dbl_2021 <- wf_2021[duplicated(wf_2021[, c("grappe","menage")]), ]
cat("Le nombre de doublons dans la base welfare 2021 est :", nrow(dbl_2021), "\n")
```

## La vérification des valeurs manquantes

```{r}
print("Les valeurs manquantes dans la base welfare 2018")
NA_wf_2018 <- colSums(is.na(wf_2018))
NA_wf_2018

print("Les valeurs manquantes dans la base welfare 2021")
NA_wf_2021 <- colSums(is.na(wf_2021))
NA_wf_2021
```

## les variables de la Bases
```{r}
##Les variables des bases
#wefare 2018
# liste des variables
var_2018 = colnames(wf_2018)
var_2021 = colnames(wf_2021)

# var commune
var_com <-intersect(var_2018,var_2021)
var_com
#variable uniquement présent dans la base welfare 2018
Var_unik_2018 <-setdiff(var_2018,var_2021)
Var_unik_2018
#variable uniquement présent dans la base welfare 2021
Var_unik_2021 <-setdiff(var_2021,var_2018)
Var_unik_2021
```

## Le recodage de la variable Halfa en Halfab

```{r}
# recodage de variable
colnames(wf_2021)[colnames(wf_2021)=="halfa"] <- "halfab"

# ajout aux variables communes
var_com <- append(var_com,"halfab")
var_com
```

## La verification des labelles

```{r}
##La verification des labelles
#créer une liste vide
var_lab_dif <- c() 

#Pour les variables communes
for (variable in var_com) { 

#vérification de la labélisation et recupération des labels wefare 2018
    
  if(labelled::is.labelled(wf_2018[[variable]])){ 
    
      val_lab_2018 <- labelled::val_labels(wf_2018[[variable]]) 

  }else{
      val_lab_2018 <- NULL 
  }
  
  #vérification de la labélisation et recupération des labels wefare 2021
  
  if(labelled::is.labelled(wf_2021[[variable]])){ 
    
      val_lab_2021 <- labelled::val_labels(wf_2021[[variable]]) 
      
  }else{
    
      val_lab_2021 <- NULL 
  }
  
  if(!identical(val_lab_2018, val_lab_2021)){ 
  
     #Si les labels diffèrent, alors ajouter le nom de la variable à la liste créer 
    
     var_lab_dif <- append(var_lab_dif,variable) 
     print(variable)
     
   }
}
```

## Traitement des variables communes présentant des incoherences.

```{r}
#LA VARIABLE zae zone ecologique
labelled::val_labels(wf_2021$zae)
```
**RECODAGE DE LA VARIABLE ZONE AGROECOLOGIQUE**
```{r}
# Affichage des proportions avant recodage
table_avant <- wf_2018 %>%
  tbl_summary(by = zae, statistic = all_categorical() ~ "{p}%") %>%
  modify_header(label = "**ZAE (Avant Recodage)**") 

# Recodage de la variable `zae`
wf_2018 <- wf_2018 %>%
  mutate(zae = case_when(
    zae == 1 ~ 11,
    zae  == 5 ~ 9,
    zae  == 3 ~ 5,
    zae  == 2 ~ 3,
    zae  == 4 ~ 7,
    zae  == 6 ~ 1,
    TRUE ~ zae  # Garde les autres valeurs inchangées
  ))

```

```{r}
#affectation des labels
# Tableau avant affectation
wf_2018 %>% 
  to_factor() %>% 
  select(zae) %>% 
  tbl_summary(missing="always",
            missing_stat ="NA")
```

```{r}
#affectation des labels
labelled::val_labels(wf_2018$zae) <-labelled::val_labels(wf_2021$zae)
```

```{r}
#tableau après affectation
wf_2018 %>% 
  to_factor() %>% 
  select(zae) %>% 
  tbl_summary(missing="always",
            missing_stat ="NA")

```

```{r}
#*RECODAGE DE LA VARIABLE hnation*
labelled::val_labels(wf_2018$hnation)
```

```{r}
labelled::val_labels(wf_2021$hnation)
```

```{r}
#RECODAGE DES MODALITES
#recodation des modalites de la hnaption de la base wf_21 
# il s'agira d'uniformiser les modalités à celles de la base wf_18
wf_2021 <- wf_2021 %>%
  mutate(hnation = dplyr::recode(hnation,
                          `4` = 3, 
                          `8` = 4,  
                          `10` = 5, 
                          `11` = 6, 
                          `13` = 7, 
                          `15` = 8, 
                          `12` = 9, 
                          `17` = 11,
                          `18` = 12, 
                          `3` = 10, `5` = 10, `6` = 10, `7` = 10, `9` = 10, `14` = 10 ))
```

```{r}
#Affectation des labels.
labelled::val_labels(wf_2021$hnation) <- labelled::val_labels(wf_2018$hnation)
```

```{r}
#visualisation après affectation
wf_2021 %>% 
  to_factor() %>% 
  select(hnation) %>% 
  tbl_summary(missing="always",
            missing_stat ="NA")
```
**La variable hdiploma**
```{r}
#recodage de la variable hdiploma
labelled::val_labels(wf_2018$hdiploma)
```

```{r}
labelled::val_labels(wf_2021$hdiploma)
```
*la variable hdiploma* present les mêmes modalites dans les deux bases, cependant la différence se situe au niveau des labels. pour une correction les labels de la base wf_2021 seront affecter à celle de la base wf_2018 pour la variable hdiploma
```{r}
labelled::val_labels(wf_2018$hdiploma)<-labelled::val_labels(wf_2021$hdiploma)
```

```{r}
wf_2018 %>% 
  to_factor() %>% 
  select(hdiploma) %>% 
  tbl_summary(missing="always",
            missing_stat ="NA")
```

```{r}
wf_2021 %>% 
  to_factor() %>% 
  select(hdiploma) %>% 
  tbl_summary(missing="always",
            missing_stat ="NA")
```
**La variable hactiv7j**
```{r}
#RECODE VARIABLE hactiv7j
labelled::val_labels(wf_2018$hactiv7j)
```

```{r}
labelled::val_labels(wf_2021$hactiv7j)
```

*la variable hactiv7j* present des modalites différentes au niveau des labels dans les deux bases. pour une correction on procédera  d'abord au recodage des labels de variable hactiv7j dans la base wf_2018 puis les labels de la base wf_2021 seront affectés à celle de la base wf_2018 pour la variable hactiv7j

```{r}
#recodation des modalites de la hactiv7j de la base wf_2018 
wf_2018 <- wf_2018 %>% 
 mutate(hactiv7j= dplyr::recode(hactiv7j,
                   `2` = 4,
                   `3` = 2,
                   `4` = 3
    ))
```

*Affectation des labels*

```{r}
labelled::val_labels(wf_2018$hactiv7j)<- labelled::val_labels(wf_2021$hactiv7j)
```

```{r}
#Tableau après
wf_2018 %>% 
  to_factor() %>% 
  select(hactiv7j) %>% 
  tbl_summary(missing="always",
            missing_stat ="NA")
```

*recodage de la variable hbranch*

```{r}
labelled::val_labels(wf_2018$hbranch)
```

```{r}
labelled::val_labels(wf_2021$hbranch)
```

*la variable hbranch* present les mêmes modalites dans les deux bases, cependant la différence se situe au niveau des labels. pour une correction les labels de la base wf_2021 seront affecter à celle de la base wf_2018 pour la variable hbranch

```{r}
labelled::val_labels(wf_2018$hbranch)<- labelled::val_labels(wf_2021$hbranch)
```

```{r}
wf_2018 %>% 
  to_factor() %>% 
  select(hbranch) %>% 
  tbl_summary(missing="always",
            missing_stat ="NA")
```

*RECODAGE DE LA VARIABLE hCSP*

```{r}
labelled::val_labels(wf_2018$hcsp)
```

```{r}
labelled::val_labels(wf_2021$hcsp)
```
*la variable catégorie socio professionnel, hCSP* present les mêmes modalites dans les deux bases, cependant la différence se situe au niveau des labels. pour une correction les labels de la base wf_2018 seront affecter à celle de la base wf_2021 pour la variable categorie socio professionnelle

```{r}
labelled::val_labels(wf_2021$hcsp) <- labelled::val_labels(wf_2018$hcsp)
```

```{r}
wf_2018 %>% 
  to_factor() %>% 
  select(hcsp) %>% 
  tbl_summary(missing="always",
              missing_stat ="NA" )
```

*la vérification du type des variables* 
ce code permet de vérifier si les variables dans les deux bases sont de même types 
```{r}
# Créer une liste vide
var_class_dif <- c()

# Pour les variables communes
for (variable in var_com) { 
  
  # Récupération des types de variables pour wf_2018
  type_var_2018 <- class(wf_2018[[variable]])
  
  # Récupération des types de variables pour wf_2021
  type_var_2021 <- class(wf_2021[[variable]])
  
  # Comparaison des types de variables
  if (!identical(type_var_2018, type_var_2021)) {
    
    # Si les types diffèrent, alors ajouter le nom de la variable à la liste créée
    var_class_dif <- append(var_class_dif, variable)
    print(variable)
  }
}  

```

**Traitement de la variable zae(zone agroécologique)**
```{r}
class(wf_2018$zae)

```

```{r}
class(wf_2021$zae)
```
**traitement du type de la variable zae**
il s'agira de corriger le type de la variable zae dans la base 2021
```{r}
class(wf_2021$zae) <-class(wf_2018$zae)
```

```{r}
#Après traitement
class(wf_2021$zae)
```
```{r}
##Les variables des bases
#wefare 2018
# liste des variables
var_2018 = colnames(wf_2018)
var_2021 = colnames(wf_2021)

# var commune
var_com <-intersect(var_2018,var_2021)
var_com
#variable uniquement présent dans la base welfare 2018
Var_unik_2018 <-setdiff(var_2018,var_2021)
Var_unik_2018
#variable uniquement présent dans la base welfare 2021
Var_unik_2021 <-setdiff(var_2021,var_2018)
Var_unik_2021
```


# EMPILEMENT DES BASES 

L'objectif de l'empilement est de regrouper toutes les données sur une même base.

## Empilement

```{r}
wf_18_21 <- bind_rows(wf_2018, wf_2021)
```

## Affichage de la base finale

```{r}
cat("Les colonnes de la base welfare fusionnée :\n")
print(colnames(wf_18_21))
cat("\nNombre d'observations :", nrow(wf_18_21), "\n")
cat("Nombre de variables :", ncol(wf_18_21), "\n")
```

## Enregistrement de la base fusionnée

```{r}
# Sauvegarde de la base wf_18_21
haven::write_dta(wf_18_21, "../data/welfare_fusionnee.dta")
```
