---
title: "Fusion"
author: "Kerencia SEUNKAM"
date: "2025-03-25"
output: html_document
---

```{r setup, include=FALSE}
knitr::opts_chunk$set(echo = TRUE)
```

## Installation et importation des packages

Dans cette section, nous installons tous les packages qui servirons dans la suite.

```{r}
packages <- c("readr","cardx","haven","utils","dplyr","gtsummary","gt","labelled","survey")


for (package in packages) {
  if (!requireNamespace(package, quietly = TRUE)) {   # Vérifie si le package n'est pas encore installé
    install.packages(package)
  }
  library(package, character.only = TRUE) # nom du package en nom ou chaine de caractère ()
}
```

## chargement des bases
```{r}
wel_sen21<-haven::read_dta("Données/ehcvm_welfare_sen2021.dta")
wel_sen18<-haven::read_dta("Données/ehcvm_welfare_sen2018.dta")
```

# **Section 1 : Analyse et comparaison des bases**

Pour un meilleur traitement, nous commençons par analyser et comprendre les deux bases, afin de voir les similitudes et les divergences.

## **Vérification des doublons**


```{r}

doublon_2018 <- wel_sen18[duplicated(wel_sen18[, c("grappe","menage")]), ] # sélectionne tous les ménages dupliqué qui sont dans la base 2018

doublon_2021 <- wel_sen21[duplicated(wel_sen21[, c("grappe","menage")]), ] # sélectionne tous les ménages dupliqué qui sont dans la base 2021

cat("Nombre de doublons présents dans la base welfare 2018  :", nrow(doublon_2018), "\n")

cat("Nombre de doublons présents dans la base welfare 2021  :", nrow(doublon_2021))

```
Touts les deux bases n'ont pas de ménage dupliqué. 




## **Vérification des valeurs manquantes**

```{r}
# Calculer le nombre de valeurs manquantes par variable (colonne)
print("Valeurs manquante base 2018")
NA_base_2018 <- colSums(is.na(wel_sen18))
NA_base_2018

print("Valeurs manquante base 2021")
NA_base_2021 <- colSums(is.na(wel_sen21))
NA_base_2021

```


## **Informations collectées**

Nous cherchons à avoir un aperçu de l'ensemble des variables issue des deux bases. Pour chacune, nous dirons si elle est dans une seule base ou dans les deux.


```{r}
print("Liste des variables en 2018")
vars_2018 = colnames(wel_sen18) #liste des variables en 2018
vars_2018
print("Liste des variables en 2021")
vars_2021 = colnames(wel_sen21) #liste des variables en 2021
vars_2021
```


```{r}
# Identifions les variables communes
print("variables communes")
vars_communes <- intersect(vars_2018, vars_2021) # prend les variables qui sont à la fois dans les deux bases
vars_communes
# Variables présentes uniquement en 2018
print("Variables présentes uniquement en 2018")
vars_only_2018 <- setdiff(vars_2018, vars_2021) #Garde les variables de vars_2018 qui ne sont pas dans vars_2021
vars_only_2018
# Variables présentes uniquement en 2021
print("Variables présentes uniquement en 2021")
vars_only_2021 <- setdiff(vars_2021, vars_2018) #Garde les variables de vars_2021 qui ne sont pas dans vars_2018
vars_only_2021
```
Après lecture du questionnaire, on constate que la variable halfab de 2018 correspond à la variable halfa de 2021

Renommons celle de 2021 en halfab.

```{r}
#Après lecture du questionnaire, on constate que la variable halfab de 2018 correspond à la variable halfa de 2021

# Renommons halfa en halfab

colnames(wel_sen21)[colnames(wel_sen21)=="halfa"] <- "halfab"


# Ajoutons cette variables à la liste des variables communes.
vars_communes<-append(vars_communes,"halfab")
```

```{r}
vars_communes
```

## **Vérification de la labélisation**

Dans cette section, nous verifions si pour les variables communes, nous avions les mêmes labels. Pour se faire, nous parcourons la liste des variables communes et nous récupérons les labels de chaque variable en 2018 et en 2021. Une fois cela fait, nous les comparons pour voir s'il y aincohérence ou pas.


```{r}

variable_label_diff <- c() #créer une liste vide 

for (variable in vars_communes) { #parcourir les variables en communs dans les deux bases
  
  if(labelled::is.labelled(wel_sen18[[variable]])){ #vérifier si la variable en 2018 est labéliser
    
      value_label_2018 <- labelled::val_labels(wel_sen18[[variable]]) #recupérer les labels de la variable en 2018

  }else{
      value_label_2018 <- NULL #Mettre vide dans le cas ou la variable en 2018 n'est pas labéliser
  }
  
  if(labelled::is.labelled(wel_sen21[[variable]])){ #vérifier si la variable en 2021 est labéliser
    
      value_label_2021 <- labelled::val_labels(wel_sen21[[variable]]) #recupérer les labels de la variable en 2021
  
  }else{
    
      value_label_2021 <- NULL #Mettre vide dans le cas ou la variable en 2021 n'est pas labéliser
  }
  
  if(!identical(value_label_2018, value_label_2021)){ #Vérifier si les labels de la variable  sont identiques entre 2018 et 2021
    
     variable_label_diff <- append(variable_label_diff,variable) #Si les labels diffèrent, alors ajouter le nom de la variable à la liste créer
     print(variable)
     
   }
}

```

Par suite, il faut afficher pour chacune des variables détecter, les labels en 2018 et en 2021, les regarder et voir ce qui pourrait etre une incohérence. Une fois cela detecter, la corriger

## Vérification et correction des incohérences

### Traitement de la variable **hnation**

 - Visualistion de la distibution 
 - Détection de l'incohérence
 - Correction de l'incohérence
 - Revisualisation pour confirmation
 
 
```{r}
labelled::val_labels(wel_sen18$hnation)

```

```{r}
labelled::val_labels(wel_sen21$hnation)

```
**Visualiation**
```{r}
wel_sen21 %>%
  to_factor() %>% #labéliser
  select(hnation) %>% #selection des variables qui vont s'afficher
  tbl_summary(missing = "always", #afficher les valeurs manquantes
              missing_text = "Valeurs manquantes")%>%
  modify_header(label = "**Taille de l'echantillon**")
  
```
 


```{r}
wel_sen21 <- wel_sen21 %>%
  mutate(hnation = dplyr::recode(hnation,
                          `4` = 3,  # Remplace la modalité 4 par 3
                          `8` = 4,  # Remplace la modalité 8 par 4
                          `10` = 5, # Remplace la modalité 10 par 5
                          `11` = 6, # Remplace la modalité 11 par 6
                          `13` = 7, # Remplace la modalité 13 par 7
                          `15` = 8, # Remplace la modalité 15 par 8
                          `12` = 9, # Remplace la modalité 12 par 9
                          `17` = 11, # Remplace la modalité 17 par 11
                          `18` = 12, # Remplace la modalité 18 par 12
                          `3` = 10, `5` = 10, `6` = 10, `7` = 10, `9` = 10, `14` = 10 # Remplace les modalités (3,9,14,5,6,7) par 10
                          ))

```

**Affectons les labels de 2018 à ceux de 2021**

Cela est possible car nos avons recoder la variable de telle sorte à avoir les meme codes.

```{r}
labelled::val_labels(wel_sen21$hnation) <-  labelled::val_labels(wel_sen18$hnation)

```

**Tableau apres les modification**
```{r}
wel_sen21 %>%
  to_factor() %>% #labéliser
  select(hnation) %>% #selection des variables qui vont s'afficher
  tbl_summary(missing = "always", #afficher les valeurs manquantes
              missing_text = "Valeurs manquantes")%>%
  modify_header(label = "**Taille de l'echantillon**")
```


### Variable hdiploma

**Detection de l'incohérence**

```{r}
val_labels(wel_sen18$hdiploma)

```

```{r}
val_labels(wel_sen21$hdiploma)
```
**Visualisation**
```{r}

wel_sen18 %>% 
  to_factor() %>% 
  select(hdiploma) %>% 
  tbl_summary(missing = "always",
              missing_text = "NA")%>%
  modify_header(label = "**Taille de l'echantillon**")
```

```{r}

val_labels(wel_sen18$hdiploma) <-  val_labels(wel_sen21$hdiploma)

```

**Tableau de distribution apres les modification**
```{r}

wel_sen18 %>% 
  to_factor() %>% 
  select(hdiploma) %>% 
  tbl_summary(missing = "always",
              missing_text = "NA")%>%
  modify_header(label = "**Taille de l'echantillon**")

```

### Variable hactivty7j


```{r}
val_labels(wel_sen18$hactiv7j)

```

```{r}
val_labels(wel_sen21$hactiv7j)
```
**Visualisation**

```{r}
wel_sen18 %>% 
  to_factor() %>% 
  select(hactiv7j) %>% 
  tbl_summary(missing = "always",
              missing_text = "NA")%>%
  modify_header(label = "**Taille de l'echantillon**")

```


**Incoherence de codification et de labélistion**
```{r}
wel_sen18 <- wel_sen18 %>%
  mutate(hactiv7j = dplyr::recode(hactiv7j,
                          `2` = 4, 
                          `3` = 2,  
                          `4` = 3))

```

```{r}

val_labels(wel_sen18$hactiv7j) <-  val_labels(wel_sen21$hactiv7j)
```

**Tableau de distribution apres modification**
```{r}
wel_sen18 %>% 
  to_factor() %>% 
  select(hactiv7j) %>% 
  tbl_summary(missing = "always",
              missing_text = "NA")%>%
  modify_header(label = "**Taille de l'echantillon**")

```
### Variable hbranch


```{r}
val_labels(wel_sen18$hbranch)

```

```{r}
val_labels(wel_sen21$hbranch)
```
**Une incoherence de labélisation(au niveau du code 2)**
```{r}

val_labels(wel_sen21$hbranch) <-  val_labels(wel_sen18$hbranch)
```

**Tableau de distribution apres modification**
```{r}
wel_sen18 %>% 
  to_factor() %>% 
  select(hbranch) %>% 
  tbl_summary(missing = "always",
              missing_text = "NA")%>%
  modify_header(label = "**Taille de l'echantillon**")

```
### Variable halfab


```{r}
val_labels(wel_sen18$halfab)

```

```{r}
val_labels(wel_sen21$halfab)
```
**pas d'incoherence de codification ni de labélisation**
**Tableau de distribution**
```{r}
wel_sen18 %>% 
  to_factor() %>% 
  select(halfab) %>% 
  tbl_summary(missing = "always",
              missing_text = "NA")%>%
  modify_header(label = "**Taille de l'echantillon**")

```
### Variable hcsp


```{r}
val_labels(wel_sen18$hcsp)

```

```{r}
val_labels(wel_sen21$hcsp)
```

**Une incoherence de labélisation(au niveau du code 8)**

```{r}
val_labels(wel_sen21$hcsp) <-  val_labels(wel_sen18$hcsp)
```


### Variable zae

```{r}
wel_sen18 %>% 
  to_factor() %>% 
  select(zae) %>% 
  tbl_summary(missing = "always",
              missing_text = "NA")%>%
  modify_header(label = "**Taille de l'echantillon**")

```



```{r}
val_labels(wel_sen21$zae)

```

```{r}
val_labels(wel_sen18$zae)
```

**La variable zae de 2018 n' est pas labelisé**
**

```{r}
wel_sen21 %>%
  to_factor() %>% #labéliser
  select(zae) %>% #selection des variables qui vont s'afficher
  tbl_summary(missing = "always", #afficher les valeurs manquantes
              missing_text = "Valeurs manquantes")%>%
  modify_header(label = "**Taille de l'echantillon**")
```

```{r}
wel_sen21 <- wel_sen21 %>%
  dplyr::mutate(zae = dplyr::recode(zae,
                          `11` = 1,  # Remplace la modalité 11 par 1
                          `9` = 5,  # Remplace la modalité 9 par 5
                          `5` = 3, # Remplace la modalité 5 par 3
                          `3` = 2, # Remplace la modalité 3 par 2
                          `7` = 4, # Remplace la modalité 7 par 4
                          `1` = 6)) # Remplace la modalité 1 par 6
                          
```

**Homogenéisons la codification**
```{r}
labelled::val_labels(wel_sen21$zae) <- c("Kédougou" = 6, "Saint-Louis-Matam"= 2, "Thies-Diourbel-Louga" = 3, "Kaolack-Fatick-Kaffrine" = 4, "Ziguinchor-Tamba-Kolda-Sédhiou" = 5,"Dakar" = 1)

```

**Tableau apres les modification**
```{r}
wel_sen21 %>%
  to_factor() %>% #labéliser
  select(zae) %>% #selection des variables qui vont s'afficher
  tbl_summary(missing = "always", #afficher les valeurs manquantes
              missing_text = "Valeurs manquantes")%>%
  modify_header(label = "**Taille de l'echantillon**")
```

**Homogeneisons les labélistion**
```{r}
labelled::val_labels(wel_sen18$zae) <-  labelled::val_labels(wel_sen21$zae) #Affectons juste les labels de 2021 à la base de 2018

```

```{r}
variable_label_diff <- c() #créer une liste vide 

for (variable in vars_communes) { #parcourir les variables en communs dans les deux bases
  
  if(labelled::is.labelled(wel_sen18[[variable]])){ #vérifier si la variable en 2018 est labéliser
    
      value_label_2018 <- labelled::val_labels(wel_sen18[[variable]]) #recupérer les labels de la variable en 2018

  }else{
      value_label_2018 <- NULL #Mettre vide dans le cas ou la variable en 2018 n'est pas labéliser
  }
  
  if(labelled::is.labelled(wel_sen21[[variable]])){ #vérifier si la variable en 2021 est labéliser
    
      value_label_2021 <- labelled::val_labels(wel_sen21[[variable]]) #recupérer les labels de la variable en 2021
  
  }else{
      
      value_label_2021 <- NULL #Mettre vide dans le cas ou la variable en 2021 n'est pas labéliser
  }
  
  if(!identical(value_label_2018, value_label_2021)){ #Vérifier si les labels de la variable  sont identiques entre 2018 et 2021
    
     variable_label_diff <- append(variable_label_diff,variable) #Si les labels diffèrent, alors ajouter le nom de la variable à la liste créer
     print(variable)
     
   }
}

```
## **Vérification des types de variables en 2018 et 2021**


```{r}

variable_type_diff <- c()  # Créer une liste vide pour stocker les variables avec des types différents

for (variable in vars_communes) {  # Parcourir les variables communes dans les deux bases

  type_var_2018 <- class(wel_sen18[[variable]])  # Récupérer le type de la variable en 2018
  type_var_2021 <- class(wel_sen21[[variable]])  # Récupérer le type de la variable en 2021

  if (!identical(type_var_2018, type_var_2021)) {  # Vérifier si les types sont différents
    variable_type_diff <- append(variable_type_diff, variable)  # Ajouter la variable à la liste
  }
}

# Afficher les variables ayant des types différents entre 2018 et 2021
print(variable_type_diff)
```
Donc les variables sont de sont de même type en 2018 et en 2021

# Section 2 : **Jointure des 2 bases**

```{r}
# creation de variables indicatives de l'année de la source
wel_sen18<- wel_sen18 %>% mutate(source_year = 2018)
wel_sen21 <- wel_sen21%>% mutate(source_year = 2021)
```

**fusion**
```{r}
merged_wel <- dplyr::bind_rows(wel_sen18, wel_sen21)
merged_wel
```

**Verifications sur la base fusionnée**

```{r}

duplicates <- merged_wel[duplicated(merged_wel[, c("grappe", "menage")]), ]
cat("Nombre de doublons dans la base fusionnée:", nrow(duplicates))

```

```{r}
#code pour enlever les doublons dans la base si besoin
#merged_wel <- merged_welfare[!duplicated(merged_wel[, c("grappe", "menage")]), ]
```

*Exportation de la base finale obtnue en base stata**
```{r}
haven::write_dta(merged_wel,"Sorties/merger_wel.dta")

```




