---
title: "TP2_DIALLOAissatouSega"
author: "Aissatou Sega DIALLO"
date: "2025-01-22"
output: pdf_document
---

```{r}
# Chargement de package
library(dplyr)
library(haven)
library(base)

# Importation des bases
Menage <- read.csv("C:/Formation ISE/ISE 1/Logiciel R/Projet-statistique-sous-R/TP 2/TP2_DIALLO_AissatouSega/Données/ehcvm_menage_SEN2021.csv")
Individus <- read.csv("C:/Formation ISE/ISE 1/Logiciel R/Projet-statistique-sous-R/TP 2/TP2_DIALLO_AissatouSega/Données/ehcvm_individu_SEN2021.csv")
```

```{r}
#Voir la structure des bases 
str(Individus)
str(Menage)

#Voir les bases 
View(Individus)
View(Menage)
```

```{r}
#Merger les bases pour pouvoir avoir des informations sur les chefs de ménage
Base_merge <- Individus %>%
  left_join(Menage, by = "hhid")
View(Base_merge)
```

```{r}
#Filtrer pour n'avoir que les chefs de ménage
chefs_menage <- dplyr::filter(Base_merge, lien == 1)
summary(chefs_menage)
```

```{r}
####Avoir des informations sur les chefs de ménage
#Répartition selon le sexe
base::table(chefs_menage$sexe)

#Répartition selon le niveau d'instruction
table(chefs_menage$educ_hi)

#Répartition selon l'ethnie
table(chefs_menage$ethnie)
```


Les ménages ayant des chefs de ménage de sexe masculin sont doublement supérieurs à ceux ayant comme chefs de ménage des femmes.
De plus, dans cette base, les ménages dirigés par des chefs de ménage ayant aucun niveau d'instruction et ceux ayant un niveau d'instruction primaire incomplet représentent plus de 80%.

```{r}
####Information sur le ménage 
#Accès à l'électricité selon le sexe du chef de ménage
Elec_selon_sexe <- chefs_menage %>%
  dplyr::group_by(sexe, elec_ac) %>%
  dplyr::summarise(effectif = n(), .groups = "drop") %>%
  dplyr::mutate(pourcentage = effectif / sum(effectif) * 100)
Elec_selon_sexe

#Possession d'objets des ménages
chefs_menage %>%
  summarise(
    tv = mean(tv, na.rm = TRUE),
    frigo = mean(frigo, na.rm = TRUE),
    voiture = mean(car, na.rm = TRUE)
  )
```
Qu'importe le sexe, il y a plus de ménages ayant accès à l'electricité que de ménages n'ayant pas accès.







