---
title: "  Unlited"
author: "Kerencia SEUNKAM"
date: "2025-02-25"
output:
  html_document:
    df_print: paged
---

```{r setup, include=FALSE}
knitr::opts_chunk$set(echo = TRUE)
```

## Installation et importation des packages

Dans cette section, nous installons tous les packages qui servirons dans la suite.

```{r}
packages <- c("readr","cardx","haven","utils","dplyr","gtsummary","gt","labelled","survey")


for (package in packages) {
  if (!requireNamespace(package, quietly = TRUE)) {   # Vérifie si le package n'est pas encore installé
    install.packages(package)
  }
  library(package, character.only = TRUE) # nom du package en nom ou chaine de caractère ()
}
```

## chargement des bases

```{r}

base_men <-  haven::read_dta("Données/base_menage.dta")%>%
  labelled::to_factor()

 food_comp_child_baseline <-  haven::read_dta("Données/food_comp_child_baseline.dta")%>%
 labelled::to_factor()

food_comp_child_endline <-  haven::read_dta("Données/food_comp_child_endline.dta")%>%
  labelled::to_factor()

food_comp_mother_baseline <-  haven::read_dta("Données/food_comp_mother_baseline.dta")%>%
  labelled::to_factor()

food_comp_mother_endline <-  haven::read_dta("Données/food_comp_mother_endline.dta")%>%
labelled::to_factor()
```

```{r}
sum(duplicated(food_comp_child_baseline))
sum(duplicated(food_comp_mother_baseline))
sum(duplicated(food_comp_child_endline))
sum(duplicated(food_comp_mother_endline))
sum(duplicated(base_men))
```
```{r}
base_men <- base_men %>% distinct()  
```

```{r}
ls()
```


```{r}

  
child_baseline_var <- colnames(food_comp_child_baseline)
child_endline_var<-colnames(food_comp_child_endline)
mother_baseline_var<-colnames(food_comp_mother_baseline)
mother_endline_var<-colnames(food_comp_mother_endline)

setdiff(child_baseline_var, child_endline_var)
setdiff(mother_baseline_var, mother_endline_var)

```
```{r}
colnames(food_comp_mother_endline)
colnames(food_comp_mother_baseline)
food_comp_mother_baseline <- food_comp_mother_baseline %>%
  rename(zinc_mg = V9, energ_kcal = V1)

```

```{r}
summary(food_comp_mother_baseline$round)
summary(food_comp_mother_baseline$s1_q0)
summary(food_comp_mother_baseline$s1_q1)
summary(food_comp_mother_baseline$s1_q2)
```
#La consommation moyenne d’énergie par repas pour les mères lors de l’enquête de base est 714.72 kcal. Cela a été calculé à partir de la division de energ_kcal par nb_repas pour chaque observation comme ci dessous:

```{r}
mother_baseline <- food_comp_mother_baseline %>%
  mutate(nb_repas = (s1_q0 == "Yes") + (s1_q1 == "Yes") + (s1_q2 == "Yes")) 
```

```{r}
mother_baseline <- mother_baseline %>%
  mutate(energ_par_repas = energ_kcal / nb_repas)

mean_energie_par_repas <- mean(mother_baseline$energ_par_repas, na.rm = TRUE)
print(mean_energie_par_repas)

```

# Sauvegarde des chandement des bases
```{r}
# Sauvegarde de food_comp_mother_baseline corrigée
haven::write_dta(food_comp_mother_baseline, "mother_baseline_v1.dta")

# Sauvegarde de food_comp_mother_endline corrigée
haven::write_dta(food_comp_mother_endline, "mother_endline_v1.dta")

# Sauvegarde de food_comp_child_baseline corrigée
haven::write_dta(food_comp_child_baseline, "child_baseline_v1.dta")

# Sauvegarde de food_comp_child_endline corrigée
haven::write_dta(food_comp_child_endline, "child_endline_v1.dta")

# Sauvegarde de base_menage corrigée
haven::write_dta(base_men, "base_menage_final.dta")
```


## partie 2

###Baseline

```{r}
child_baseline_V1 <-  haven::read_dta("child_baseline_v1.dta")%>%
 labelled::to_factor()
child_endline_V1 <-  haven::read_dta("child_endline_v1.dta")%>%
 labelled::to_factor()
mother_baseline_V1 <-  haven::read_dta("mother_baseline_v1.dta")%>%
 labelled::to_factor()
mother_endline_V1 <-  haven::read_dta("mother_endline_v1.dta")%>%
 labelled::to_factor()
```

```{r}
# Empilement des données mères et enfants (Baseline)
baseline_combined <- bind_rows(
  mother_baseline_V1 %>% mutate(type = "mother"), 
  child_baseline_V1 %>% mutate(type = "child")
)
```

```{r}
# Vérifier les noms des colonnes dans baseline_combined
colnames(baseline_combined)
```


```{r}
# Liste des variables de consommation
consumption_vars <- c("energ_kcal", "protein_g", "lipid_tot_g", 
                       "calcium_mg", "iron_mg", "zinc_mg", 
                       "vit_b6_mg", "vit_b12_mcg", "vit_c_mg")

# Renommer les variables de consommation en ajoutant le suffixe "_b"
baseline_combined <- baseline_combined %>%
  rename_with(~paste0(.,"_b"), all_of(consumption_vars))
```

```{r}
# Calcul de la somme des repas pour chaque individu
baseline_combined <- baseline_combined %>%
  mutate(total_energ_kcal_b = rowSums(select(., energ_kcal_b), na.rm = TRUE),
         total_protein_g_b = rowSums(select(., protein_g_b), na.rm = TRUE),
         total_lipid_tot_g_b = rowSums(select(., lipid_tot_g_b), na.rm = TRUE),
         total_calcium_mg_b = rowSums(select(., calcium_mg_b), na.rm = TRUE),
         total_iron_mg_b = rowSums(select(., iron_mg_b), na.rm = TRUE),
         total_zinc_mg_b = rowSums(select(., zinc_mg_b), na.rm = TRUE),
         total_vit_b6_mg_b = rowSums(select(., vit_b6_mg_b), na.rm = TRUE),
         total_vit_b12_mcg_b = rowSums(select(., vit_b12_mcg_b), na.rm = TRUE),
         total_vit_c_mg_b = rowSums(select(., vit_c_mg_b), na.rm = TRUE))
```

```{r}
# Sauvegarder la base de données finale
baseline_final <- baseline_combined %>%
  select(hhid, s1_q2, energ_kcal_b, protein_g_b, lipid_tot_g_b, 
         calcium_mg_b, iron_mg_b, zinc_mg_b, vit_b6_mg_b, 
         vit_b12_mcg_b, vit_c_mg_b)

# Sauvegarder en fichier .dta
haven::write_dta(baseline_final, "baseline_final.dta")
```

###Endline

```{r}
# Chargement des bases de données Endline
mother_endline_v1 <- haven::read_dta("mother_endline_v1.dta") %>% labelled::to_factor()
child_endline_v1 <- haven::read_dta("child_endline_v1.dta") %>% labelled::to_factor()

# Empilement des données mères et enfants
endline_combined <- bind_rows(
  mother_endline_v1 %>% mutate(type = "mother"), 
  child_endline_v1 %>% mutate(type = "child")
)

# Liste des variables de consommation
consumption_vars <- c("energ_kcal", "protein_g", "lipid_tot_g", 
                       "calcium_mg", "iron_mg", "zinc_mg", 
                       "vit_b6_mg", "vit_b12_mcg", "vit_c_mg")

# Renommer les variables de consommation en ajoutant le suffixe "_e"
endline_combined <- endline_combined %>%
  rename_with(~paste0(.,"_e"), all_of(consumption_vars))
```

```{r}
# Vérifier les noms des colonnes dans le jeu de données
colnames(endline_combined)
```
```{r}
# Calculer la somme des 4 repas pour chaque individu
endline_summary <- endline_combined %>%
  group_by(hhid, type) %>%  # Regrouper par hhid et type (mère ou enfant)
  summarize(
    total_energ_kcal = sum(energ_kcal_e, na.rm = TRUE),
    total_protein_g = sum(protein_g_e, na.rm = TRUE),
    total_lipid_tot_g = sum(lipid_tot_g_e, na.rm = TRUE),
    total_calcium_mg = sum(calcium_mg_e, na.rm = TRUE),
    total_iron_mg = sum(iron_mg_e, na.rm = TRUE),
    total_zinc_mg = sum(zinc_mg_e, na.rm = TRUE),
    total_vit_b6_mg = sum(vit_b6_mg_e, na.rm = TRUE),
    total_vit_b12_mcg = sum(vit_b12_mcg_e, na.rm = TRUE),
    total_vit_c_mg = sum(vit_c_mg_e, na.rm = TRUE)
  )

# Vérification de la nouvelle base résumée
head(endline_summary)

# Sauvegarder la base de données finale sous "endline_final.dta"
haven::write_dta(endline_summary, "endline_final.dta")
```
```{r}
colnames(endline_combined)
```


```{r}
 # Sélectionner les colonnes nécessaires
endline_final <- endline_combined %>%
  select(hhid, s1_q2, energ_kcal_e, protein_g_e, lipid_tot_g_e, calcium_mg_e, iron_mg_e, zinc_mg_e)

# Vérification du contenu de la base avant de sauvegarder
head(endline_final)

# Sauvegarder la base de données finale sous "endline_final.dta"
haven::write_dta(endline_final, "endline_final.dta")
    
```
```{r}
# Charger les données
baseline_final <- haven::read_dta("baseline_final.dta")
endline_final <- haven::read_dta("endline_final.dta")

# Fusionner les deux bases de données
combined_data <- merge(baseline_final, endline_final, by = "hhid", suffixes = c("_b", "_e"))

# Vérifier la fusion
head(combined_data)
```
```{r}
# Charger la base de données des caractéristiques du ménage
base_menage_final <- haven::read_dta("base_menage_final.dta")

# Fusionner les informations des caractéristiques du ménage
final_data <- merge(combined_data, base_menage_final, by = "hhid")

# Vérifier la fusion
head(final_data)
```
```{r}
final_data<- haven::read_dta("base_finale.dta")%>%
  labelled::to_factor()
colnames(final_data)

```

```{r}
# Sauvegarder la base de données finale sous "base_finale.dta"
haven::write_dta(final_data, "base_finale.dta")
```
