---
output:
  html_document:
    toc: true
    toc_depth: 3  # Profondeur de la ToC (3 niveaux)
    toc_float: true
    df_print: paged
  pdf_document:
    latex_engine: xelatex
    keep_tex: true
    toc: false
    number_sections: false
    toc_depth: 3  # Profondeur de la ToC (3 niveaux)
always_allow_html: true # forcer la sortie des éléments Html dans le cas de la sortie en pdf
header-includes:
- \usepackage{hyperref}
- \usepackage{amsmath}
- \usepackage{amssymb}
- \usepackage{graphicx}
- \usepackage{fontspec}
- \setmainfont{Cambria}
- \setsansfont{Franklin Gothic Demi Cond}
- \setmonofont{Courier New}
- \usepackage[margin=1in]{geometry}
- \usepackage{titlesec}
- \titleformat{\section}{\Huge\bfseries\color{black}}{\thesection}{1em}{}
- \titleformat{\subsection}{\huge\bfseries\color{black}}{\thesubsection}{1em}{}
- \titleformat{\subsubsection}{\LARGE\bfseries\color{black}}{\thesubsubsection}{1em}{}
- \usepackage{tocloft}
- \renewcommand{\cftsecfont}{\small}
- \renewcommand{\cftsubsecfont}{\footnotesize}
- \renewcommand{\cftsecpagefont}{\small}
- \renewcommand{\cftsubsecpagefont}{\footnotesize}
- \renewcommand{\cftsecleader}{\cftdotfill{\cftdotsep}}
---

\begin{titlepage}
    \begin{center}
        \textbf{\LARGE RÉPUBLIQUE DU SÉNÉGAL}\\[0.1cm]
        \includegraphics[width=3cm]{"../Documents/Logo SEN.png"} \\[0.1cm]  
        \textbf{\large Un Peuple - Un But - Une Foi}\\[0.2cm]
        
        \textbf{\LARGE Ministère de l'Économie, du Plan et de la Coopération}\\[0.1cm]
        \includegraphics[width=4cm]{"../Documents/Logo-MP.png"} \\[0.1cm] 
        
        \textbf{\large Agence Nationale de la Statistique et de la Démographie (ANSD)}\\[0.2cm]
        
        \includegraphics[width=4cm]{"../Documents/Logo-ANSD.png"} \\[0.1cm]  
        
        \textbf{\large École nationale de la Statistique et de l'Analyse économique Pierre Ndiaye (ENSAE)}\\[0.4cm]
        \includegraphics[width=3cm]{"../Documents/ENSAE-Dakar-logo.png"} \\[0.1cm]
        
        \textbf{\LARGE PROJET STATISTIQUES SOUS R }\\[0.3cm]
        \textbf{\Huge \color{black} \textsf{TP8 : Cartographie sur R}}\\[0.2cm]
        \rule{\linewidth}{0.2mm} \\[0.5cm]
        
        \begin{minipage}{0.5\textwidth}
    \begin{flushleft} \large
        \emph{\textsf{Rédigé par :}}\\
        \textbf{KAFANDO G. Judicaël Oscar}\\
        \textbf{ILLY Jacques}\\
        \textit{Élèves ingénieurs statisticiens économistes}
    \end{flushleft}
\end{minipage}
        \hfill
        \begin{minipage}{0.4\textwidth}
            \begin{flushright} \large
                \emph{\textsf{Sous la supervision de :}} \\
                \textbf{M. Aboubacar HEMA}\\
                \textit{ANALYSTE DE RECHERCHE CHEZ IFPRI }
            \end{flushright}
        \end{minipage}

        \vfill

        {\large \textsf{Année scolaire : 2024-2025}}\\[0.5cm]
        
    \end{center}
\end{titlepage}

\newpage
\tableofcontents
\newpage





```{r setup, include=FALSE}

# Ce code permet d'appliquer ces paramètres a tous les chuncks

knitr::opts_chunk$set(cache=TRUE, 
                      message=FALSE, # Supprime les messages générés par les packages lors de leur chargement.
                      warning=FALSE, # Masque les avertissements générés pendant l'exécution du code.
                      
                      fig.width=8, #Définit la largeur des graphiques générés dans le document (en pouces)
                      
                      fig.height=6) #Définit la hauteur des graphiques générés dans le document (en pouces)

```

# **Section 0 : Généralité**

## *1. Qu'est-ce que la Cartographie ?*

La cartographie est une discipline essentielle qui permet de représenter visuellement des données géographiques. Grâce à **R**, et notamment aux bibliothèques comme **sf**, **ggplot2** et **tmap**, il est possible de charger, manipuler et visualiser des données spatiales de manière efficace.

## *2. Qu'elle est l'usage de la Cartographie ?*

La **cartographie** est largement utilisée dans de nombreux domaines, notamment :\
- L'urbanisme et l’aménagement du territoire\
- Les sciences environnementales\
- L'économie et la planification statistique\
- La gestion des ressources naturelles

En utilisant **R**, nous pouvons intégrer des données spatiales et produire des cartes dynamiques et interactives.

## *3. Comprendre les Fichiers Shapefiles*

Un **Shapefile** est un format de données géospatiales largement utilisé pour stocker des informations cartographiques vectorielles (points, lignes, polygones). Il est souvent utilisé avec les **Systèmes d’Information Géographique (SIG)** et est composé de plusieurs fichiers associés.

Un shapefile comprend généralement les fichiers suivants :\
- **.shp** : Contient la géométrie des objets (polygones, lignes, points).\
- **.shx** : Un index permettant d’accéder rapidement aux entités géographiques.\
- **.dbf** : Une base de données contenant les attributs des entités géographiques (nom, population, superficie, etc.).\
- **.prj** : Définit le système de projection et de coordonnées utilisé.

Ces fichiers sont essentiels pour représenter et analyser des entités spatiales.


\newpage

# **Section 1 : Installation des packages et Importation** 

## *Installation des packages nécesssaires*

```{r,results=FALSE,message=FALSE}

packages <-  c("dplyr","haven","sf","ggplot2","tmap")

for (package in packages) {
  if(!requireNamespace(package,quietly = TRUE)){
    install.packages(package)
  }
  library(package,character.only = TRUE)
}

```

## *Importation des bases*

Pour cette partie, toute nos bases sont nommées de la sorte : *EHCVM_HDX_* suivie du nom du pays. Donc nous ferons une boucle pour les chargé.

```{r}

pays  <-  c("Burkina","Senegal","Niger","Benin") # Liste des pays
chemin_base <-  "../Data/Base/" # Chemin menant aux différentes bases

for (p in pays) {
  
  fichier <- paste0(chemin_base, "EHCVM_HDX_", p, ".dta") ## Chemin d'acces à la base : concatener chaque element sans espace
  
  base <- haven::read_dta(fichier) # Importation des bases
  assign(paste0("EHCVM_", p), labelled::to_factor(base)) # Labeliser chaque base et l'affecter à un objet du type "EHCVM_nompays"
  
}

```


\newpage

# **Section 2 : Cartographie sur les pays**

*1. Importation du shapefile*

```{r, results='hide'}

shp_adm0_AF <- sf::st_read("../Data/Shapefile/Pays/afr_g2014_2013_0.shp") ## Shapefile delimitant par pays de l'Afrique

```

*2. Correction des noms des pays*

Certains pays comme la **Côte d'Ivoire** ont du mal à s'afficher du fait de l'encodage. Le texte d'origine est encodé en UTF-8 (format standard des caractères internationaux).On Convertit les caractères en ASCII en remplaçant les accents et caractères spéciaux par leurs équivalents.

```{r}

shp_adm0_AF$ADM0_NAME <- iconv(shp_adm0_AF$ADM0_NAME, from = "UTF-8", to = "ASCII//TRANSLIT") # Convertit les texte en suppriment les caractères spéciaux et les accents

```

*3. Traçons la carte*

Nous traçons la carte avec **ggplot2** en utilisant la fonction `geom_sf()`. Nous utilisons également la fonction `geom_text()` pour ajouter les noms des régions.

```{r,warning=FALSE, message=FALSE}

ggplot2::ggplot() +
  geom_sf(data = shp_adm0_AF, fill = "lightgreen", color = "black") + # Tracer la carte
  
  # Ajouter les labels des régions avec âge moyen
  geom_sf_text(data = shp_adm0_AF, 
               aes(label = ADM0_NAME), # Afficher le nom de la région 
               size = 2, color = "black") +  # METTRE le nom en noir et taille 3
  
  # Ajout d'un cthème minimal
  theme_minimal() + 
  
  # Ajouter les labels pour les axes et le titre
  labs(x = "Longitude", y = "Latitude", title = "Carte de l'Afrique avec les pays") +  
  
  # Centrer le titre et les labels des axes
  theme(plot.title = element_text(hjust = 0.5),  # Centrer le titre
        axis.title.x = element_text(hjust = 0.5),  # Centrer le titre de l'axe X
        axis.title.y = element_text(hjust = 0.5),  # Centrer le titre de l'axe Y
        panel.grid = element_blank())  # Supprimer la grille de fond

```


\newpage

# **Section 3 : Cartographie par région sur les pays**

## *Importations des shapefiles adéquats*

Importons les fichiers de subdivision niveau régional

```{r,message=FALSE,results=FALSE}

shp_adm1_BF <- sf::st_read("../Data/Shapefile/Region/bfa_admbnda_adm1_igb_20200323.shp") ## Shapefile delimitant par région du Burkina

shp_adm1_SEN <- sf::st_read("../Data/Shapefile/Region/sen_admbnda_adm1_anat_20240520.shp") ## Shapefile delimitant par région du Sénégal

shp_adm1_NER <- sf::st_read("../Data/Shapefile/Region/geoBoundaries-NER-ADM1.shp") ## Shapefile delimitant par région du Niger

shp_adm1_BN <- sf::st_read("../Data/Shapefile/Region/geoBoundaries-BEN-ADM1.shp") ## Shapefile delimitant par région du Bénin

```

## *Quelques cartes*

### Cartes brutes

**1- Carte du Burkina avec les régions**

Nous traçons la carte avec **ggplot2** en utilisant la fonction `geom_sf()`. Nous utilisons également la fonction `geom_text()` pour ajouter les noms des régions.

```{r,warning=FALSE, message=FALSE}

ggplot2::ggplot() + 
  geom_sf(data = shp_adm1_BF, fill = "lightyellow", color = "black") + # Tracer la carte avec un fond de couleur jaune clair et les tracé en noir
  
  # Ajouter les labels des régions
  geom_sf_text(data = shp_adm1_BF, 
               aes(label = ADM1_FR), # Afficher le nom de la région 
               size = 3, color = "black") +  # METTRE le nom en noir et taille 3
  
  # Ajouter les labels pour les axes et le titre
  labs(x = "Longitude", y = "Latitude", title = "Carte du Burkina suivant les régions") +  
  
  # Centrer le titre et les labels des axes
  theme(plot.title = element_text(hjust = 0.5),  # Centrer le titre de la carte
        axis.title.x = element_text(hjust = 0.5),  # Centrer le titre de l'axe X
        axis.title.y = element_text(hjust = 0.5),  # Centrer le titre de l'axe Y
        panel.grid = element_blank())  # Supprimer la grille de fond

```

**2- Carte du Bénin avec les régions**

Nous traçons la carte avec **ggplot2** en utilisant la fonction `geom_sf()`. Nous utilisons également la fonction `geom_text()` pour ajouter les noms des régions.

```{r,warning=FALSE, message=FALSE}

ggplot2::ggplot() +
  geom_sf(data = shp_adm1_BN, fill = "gray", color = "black") + # Tracer la carte avec un fond de couleur gris  et les tracé en noir
  
  # Ajouter les labels des régions 
  geom_sf_text(data = shp_adm1_BN, 
               aes(label = shapeName), # Afficher le nom de la région 
               size = 3, color = "black") +  # METTRE le nom en noir et taille 3
  
  #Ajouter un theme minimal
  theme_minimal() +
  
  # Ajouter les labels pour les axes et le titre
  labs(x = "Longitude", y = "Latitude", title = "Carte du Bénin suivant les régions") +  
  
  # Centrer le titre et les labels des axes
  theme(plot.title = element_text(hjust = 0.5),  # Centrer le titre de la carte
        axis.title.x = element_text(hjust = 0.5),  # Centrer le titre de l'axe X
        axis.title.y = element_text(hjust = 0.5),  # Centrer le titre de l'axe Y
        panel.grid = element_blank())  # Supprimer la grille de fond

```

## Carte avec quelques statistiques par région

**Carte du Sénégal avec quelquesstatistiques par région**

Pour réussir une telle carte, nous avions besion non seulement de la carte brute, mais aussi des statistiques concernées pour chaque région.

Calculons *l'age moyen du chef de ménage* et le *volume horaire de travail moyen* pour chaque région

```{r}

VolHor_age_moyen_par_region <- EHCVM_Senegal %>% # Précise la base de travail
  group_by(ADM1_FR) %>% # Groupe suivant la région
  summarise(age_moyen = mean(age, na.rm = TRUE),# calcule l'age moyen pour chaque région en ignorant les valeurs manquantes
            volhor_moyen = mean(volhor, na.rm = TRUE)) %>% # calcule du volume horaire moyen pour chaque région en ignorant les valeurs manquantes
  select(ADM1_FR,volhor_moyen,age_moyen)# Seléctionne le nom des regions, le volume horaire moyen et l'age moyen du chef de menage

VolHor_age_moyen_par_region # affiche la base

```

Maintenant, nous associons l'âge moyen du CM et le volume horaire moyen de travail au shapefile shp_adm1_SEN, en faisant correspondre par région.

```{r}

shp_adm1_SEN_volhor_age_moyen <- left_join(shp_adm1_SEN,VolHor_age_moyen_par_region, by = "ADM1_FR") ## Jointure gauche en prenant comme identifiant ADM1_FR

#shp_adm1_SEN_volhor_age_moyen

```

Nous traçons la carte maintenant.

**- Carte avec l'age moyen du chef de ménage**

```{r,warning=FALSE, message=FALSE}

ggplot2::ggplot(shp_adm1_SEN_volhor_age_moyen) +
  geom_sf( fill = "gray", color = "black") + # Tracer la carte en mettant le fond en gris
  
  # Ajouter les labels des régions avec âge moyen
  geom_sf_text( 
               aes(label = paste(ADM1_FR, "\n", round(age_moyen, 0))), # Afficher le nom de la région et la valeur de l'age moyen
               size = 3, color = "blue") +  # Mettre le nom en blue et taille 3
  
  #Ajouter theme minimal
  theme_minimal()+
  
  # Ajouter les labels pour les axes et le titre
  labs(x = "Longitude", y = "Latitude", title = "Sénégal - Age moyen du CM par région") +  
  
  # Centrer le titre et les labels des axes
  theme(plot.title = element_text(hjust = 0.5),  # Centrer le titre
        axis.title.x = element_text(hjust = 0.5),  # Centrer le titre de l'axe X
        axis.title.y = element_text(hjust = 0.5),  # Centrer le titre de l'axe Y
        panel.grid = element_blank())  # Supprimer la grille de fond

```

**- Carte avec le volume horaire de travail**

```{r,warning=FALSE, message=FALSE}

ggplot2::ggplot(shp_adm1_SEN_volhor_age_moyen) +
  
  geom_sf( aes(fill = volhor_moyen), color = "black") + # Tracer la carte en mettant des couleurs pour chaque région  en fonction du volume horaire moyen
  
  scale_fill_gradient(low = "lightgreen", high = "darkgreen", name = "Volume horaire moyen") +  # Ajouter une palette de couleurs dégradé du bleu clair au bleu foncé  pour le volume horaire
  
  
  # Ajouter les labels des régions avec âge moyen
  geom_sf_text( aes(label = ADM1_FR), # Afficher le nom de la région 
               size = 3, color = "red") +  # Mettre le nom en en rouge
  
  #Ajouter theme minimal
  theme_minimal()+
  
  # Ajouter les labels pour les axes et le titre
  labs(x = "Longitude", y = "Latitude", title = "Sénégal - Volume horaire moyen par région") +  
  
  # Centrer le titre et les labels des axes
  theme(plot.title = element_text(hjust = 0.5),  # Centrer le titre
        axis.title.x = element_text(hjust = 0.5),  # Centrer le titre de l'axe X
        axis.title.y = element_text(hjust = 0.5),  # Centrer le titre de l'axe Y
        panel.grid = element_blank())  # Supprimer la grille de fond

```


\newpage


# **Section 4 : Cartographie par département sur les pays**

## *Importations des shapefiles adéquats*

Importons les fichiers de subdivision niveau départemental (**deuxième niveau de division**) .

```{r,message=FALSE,results=FALSE}

shp_adm2_BF <- sf::st_read("../Data/Shapefile/Departement/bfa_admbnda_adm2_igb_20200323.shp") ## Shapefile delimitant par département du Burkina

shp_adm2_SEN <- sf::st_read("../Data/Shapefile/Departement/sen_admbnda_adm2_anat_20240520.shp") ## Shapefile delimitant par département du Sénégal

shp_adm2_NER <- sf::st_read("../Data/Shapefile/Departement/geoBoundaries-NER-ADM2.shp") ## Shapefile delimitant par département du Niger

shp_adm2_BN <- sf::st_read("../Data/Shapefile/Departement/geoBoundaries-BEN-ADM2.shp") ## Shapefile delimitant par département du Bénin

```

## *Quelques cartes*

### Cartes brutes

**1- Carte du Niger avec les départements**

Nous traçons la carte avec **ggplot2** en utilisant la fonction `geom_sf()`. Nous utilisons également la fonction `geom_text()` pour ajouter les noms des départements.

```{r,warning=FALSE, message=FALSE}

ggplot2::ggplot() +
  geom_sf(data = shp_adm2_NER, fill = "lightblue", color = "black") + # Tracer la carte en mettant un fond bleu et les tracés en noir
  
  # Ajouter les labels des départements 
  geom_sf_text(data = shp_adm2_NER, 
               aes(label = shapeName), # Afficher le nom du département 
               size = 2, color = "black") +  # Mettre le nom en noir et taille 2
  
  # Ajouter les labels pour les axes et le titre
  labs(x = "Longitude", y = "Latitude", title = "Carte du Niger suivant les départements") +  
  
  # Centrer le titre et les labels des axes
  theme(plot.title = element_text(hjust = 0.5),  # Centrer le titre de la carte
        axis.title.x = element_text(hjust = 0.5),  # Centrer le titre de l'axe X
        axis.title.y = element_text(hjust = 0.5),  # Centrer le titre de l'axe Y
        panel.grid = element_blank())  # Supprimer la grille de fond

```

**2- Carte du Burkina avec les départements**

Nous traçons la carte avec **ggplot2** en utilisant la fonction `geom_sf()`. Nous utilisons également la fonction `geom_text()` pour ajouter les noms des départements.

```{r,warning=FALSE, message=FALSE}

ggplot2::ggplot() +
  geom_sf(data = shp_adm2_BF, fill = "lightgreen", color = "gray") + # Tracer la carte avec un fond vert et des tracé en gris
  
  # Ajouter les labels des départements
  geom_sf_text(data = shp_adm2_BF, 
               aes(label = ADM2_FR), # Afficher le nom du département 
               size = 2, color = "black") +  # Mettre le nom en noir et taille 2
  
  #Ajouter un theme 
  theme_linedraw() +
  
  # Ajouter les labels pour les axes et le titre
  labs(x = "Longitude", y = "Latitude", title = "Carte du Burkina suivant les provinces") +  
  
  # Centrer le titre et les labels des axes
  theme(plot.title = element_text(hjust = 0.5),  # Centrer le titre
        axis.title.x = element_text(hjust = 0.5),  # Centrer le titre de l'axe X
        axis.title.y = element_text(hjust = 0.5),  # Centrer le titre de l'axe Y
        panel.grid = element_blank())  # Supprimer la grille de fond

```

### Carte avec quelques statistiques

**1- Carte du Sénégal avec quelques statistiques par département**

Pour réussir une telle carte, nous avions besion non seulement de la carte brute, mais aussi des statistiques concernées pour chaque département.

Calculons *l'age moyen au mariage* et le *salaire moyen* moyen pour chaque région

```{r}

Base <- EHCVM_Senegal %>% # Precise la base de travail
  
  group_by(ADM2_FR) %>% # Groupe suivant le departement
  
  summarise(salaire_moyen = mean(salaire, na.rm = TRUE), # Calcul du salaire moyen par departement en ignorant les valeurs manquantes
            
            agemar_moyen = mean(agemar, na.rm = TRUE)) %>% # calcule de l'age moyen au mariage pour chaque departement en ignorant les valeurs manquantes 
  
  select(ADM2_FR,agemar_moyen, salaire_moyen)# Seléctionne le nom des departement, l'age moyen au mariage   et le salaire moyen

Base # afficher la base

```

Maintenant, nous associons l'âge moyen au mariage et le salaire moyen au shapefile shp_adm1_SEN, en faisant correspondre par département.

```{r}

shp_adm2_SEN_Base <- left_join(shp_adm2_SEN,Base, by = "ADM2_FR") ## Jointure gauche en prenant comme identifiant ADM2_FR

#shp_adm2_SEN_Base

```

Nous traçons la carte maintenant.

**- Carte avec le salaire moyen**

```{r,warning=FALSE, message=FALSE}

ggplot2::ggplot(shp_adm2_SEN_Base) +
  geom_sf( aes(fill = salaire_moyen), color = "black") + # Tracer la carte en mettant les couleurs de chaque département en fonction du salaire moyen
  scale_fill_gradient(
    low = "orange", high = "darkred",   # Dégradé de orange au rouge
    name = "Salaire Moyen (FCFA)"      # Nom de la légende
  ) +
  
  # Ajouter les labels des département
  geom_sf_text( 
               aes(label = ADM2_FR), # Afficher le nom  
               size = 2, color = "black") +  # Mettre le nom en noir
  
  #Ajouter theme  (cadre)
  theme_linedraw()+
  
  # Ajouter les labels pour les axes et le titre
  labs(x = "Longitude", y = "Latitude", title = "Sénégal - Volume horaire moyen du CM par département") +  
  
  # Centrer le titre et les labels des axes
  theme(plot.title = element_text(hjust = 0.5),  # Centrer le titre
        axis.title.x = element_text(hjust = 0.5),  # Centrer le titre de l'axe X
        axis.title.y = element_text(hjust = 0.5),  # Centrer le titre de l'axe Y
        panel.grid = element_blank())  # Supprimer la grille de fond

```

On constate que certains départements comme *Médina-Yorofoula, Sédhiou,Bakel, etc* sont en couleur gris, qui n'est pas dans la légende. Cela s'explique par le fait que pour ces départemenst il n'y a pas de valeur en ce qui concerne le salaire moyen.

**- Carte avec le salaire moyen du chef de ménage**

```{r,warning=FALSE, message=FALSE}

ggplot2::ggplot(shp_adm2_SEN_Base) +
  geom_sf( fill = "white", color = "blue") + # Tracer la carte en mettant le fond en gris
  
  # Ajouter les labels des régions avec âge moyen au mariage
  geom_sf_text( 
               aes(label = paste(ADM2_FR, "\n", round(agemar_moyen, 0))), # Afficher le nom de la région et la valeur de l'age moyen au mariage
               size = 2, color = "black") +  # Mettre le nom en blue et taille 3
  
  #Ajouter theme minimal
  theme_minimal()+
  
  # Ajouter les labels pour les axes et le titre
  labs(x = "Longitude", y = "Latitude", title = "Sénégal - Age moyen au mariage par département") +  
  
  # Centrer le titre et les labels des axes
  theme(plot.title = element_text(hjust = 0.5),  # Centrer le titre
        axis.title.x = element_text(hjust = 0.5),  # Centrer le titre de l'axe X
        axis.title.y = element_text(hjust = 0.5),  # Centrer le titre de l'axe Y
        panel.grid = element_blank())  # Supprimer la grille de fond

```


\newpage

# **Section 5 : Cartographie par commune sur les pays**

## *Importations des shapefiles adéquats*

Importons les fichiers de subdivision niveau communal

```{r,message=FALSE,results=FALSE}

shp_adm3_BF <- sf::st_read("../Data/Shapefile/Commune/bfa_admbnda_adm3_igb_20200323.shp") ## Shapefile delimitant par commune du Burkina

shp_adm3_SEN <- sf::st_read("../Data/Shapefile/Commune/sen_admbnda_adm3_anat_20240520.shp") ## Shapefile delimitant par commune du Sénégal

shp_adm3_NER <- sf::st_read("../Data/Shapefile/Commune/geoBoundaries-NER-ADM3.shp") ## Shapefile delimitant par commune du Niger

shp_adm3_BN <- sf::st_read("../Data/Shapefile/Commune/geoBoundaries-BEN-ADM3.shp") ## Shapefile delimitant par commune du Bénin

```

## *Quelques cartes*

**Dans cette partie, nous ferons des cartes interractives, il est donc important de savoir ce que c'est.**

### *1. Définition*

Les cartes interactives sont des outils puissants permettant de visualiser et d’explorer des données géographiques de manière dynamique. Contrairement aux cartes statiques qui affichent une image fixe, les cartes interactives offrent des fonctionnalités avancées telles que le **zoom**, le **déplacement**, l’**affichage de pop-ups d’informations**, et la **personnalisation des styles en temps réel**.

### *2. Avantages des Cartes Interactives*

Les cartes interactives présentent plusieurs avantages par rapport aux cartes statiques :

-   **Navigation dynamique** : Possibilité de zoomer et de se déplacer dans la carte.
-   **Affichage d’informations supplémentaires** : Des pop-ups interactifs permettent d’afficher des détails en cliquant sur une zone.
-   **Mise à jour en temps réel** : Possibilité d’intégrer des données dynamiques ou des flux en direct.
-   **Personnalisation avancée** : L’utilisateur peut activer ou désactiver des couches de données pour mieux explorer les informations.
-   **Meilleure lisibilité** : Les cartes interactives permettent d’adapter l’affichage en fonction du niveau de zoom, évitant ainsi la surcharge d’informations.

Sur **R**, nous pouvons utiliser les packages *tmap*, *leaflet* pour sa réalisation.

**NB : Dans la suite du travail, pour voir les graphiques, il faudra voir sur la sortie html, car seul cette derniere permet de visualiser les cartes interractives. La sortie en pdf ne le permet pas.**

### *3. Carte du Burkina suivant les communes*

Nous traçon une carte du Burkina avec des subdivision niveau communal

```{r, message=FALSE,warning=FALSE}

# Activer le mode interactif
tmap::tmap_mode("view")

tmap::tm_shape(shp_adm3_BF) + # presente la carte avec les limites niveau communes
  
  tm_polygons("ADM1_FR", #Ajoute des couleurs en fonction des régions
              
             popup.vars = setNames(c("ADM3_FR", "ADM2_FR", "ADM1_FR"), # Specifie les informations visible au clic 
                                    c("Commune", "Province", "Région")), # Renomme les elements en nom comprehensible
              border.col = "black") + # couleur des tracées
  
  tm_text("ADM3_FR", size = 0.8, col = "black", auto.placement = TRUE)   # Affiche les noms des communes
  
```

### *4. Carte du Niger suivant les communes*

Nous traçon une carte du Niger avec des subdivision niveau communal et presentant chaque ménage enqueté.

Pour se faire nous devons d'abord transformer la base ménage en objet sf pour pouvoir representer chaque menage sur la carte.

```{r}

# Convertir la base ménage en objet sf (Système de coordonnées WGS84)

menages_sf <- st_as_sf(EHCVM_Niger, coords = c("GPS__Longitude", "GPS__Latitude"), crs = 4326)

```

L'affichage des noms sur la carte est bloqué par la bibliothèque *s2* du package *sf*, pour certaines erreurs de géométrie, donc désactivons le temporairement afin de pouvoir afficher les communes.

```{r}
sf::sf_use_s2(FALSE) 
```

Maintenant, traçons la carte et superposons les ménages

```{r}

# Activer le mode interactif
tmap::tmap_mode("view")

# Créer la carte avec les communes et les ménages

tm_shape(shp_adm3_NER)+ # Tracer la carte du Niger
  
  tm_polygons(fill = "lightblue") + # mettre un fond de couleur bleu clair

  tm_text("shapeName", size = 0.8, col = "black", auto.placement = TRUE)+  # Affiche les noms des communes
  
tm_shape(menages_sf) + # tracer une autre carte avec des menage, superposer à la premiere
  
  tm_dots(fill = "pink", size = 0.5, # Representer chaque ménage par un point de couleur rose
          popup.vars = setNames(c("s00q01","s00q04", "s00q05","AREA_SQKM"), 
                                c("Région","Milieu de résidence", "Village/Quartier","Superficie de la région"))) 


```


\newpage

# **Conclusion**

Grâce à **R**, il est possible de réaliser des cartes précises et informatives en utilisant des **Shapefiles** et les packages `sf` et `ggplot2`. En combinant des données statistiques et spatiales, nous pouvons explorer de nouvelles perspectives analytiques et mieux comprendre les dynamiques territoriales.
