---
title: "Fusion des bases welfare des EHCVM 2018 et 2021"
author: "DJERAKEI MISTALENGAR"
date: "`r format(Sys.Date(), '%d %B %Y')`"
output:
  word_document:
    toc: yes
    toc_depth: '4'
  pdf_document:
    toc: yes
    toc_depth: '4'
  html_document:
    toc: yes
    toc_depth: 4
    toc_float:
      collapsed: no
      smooth_scroll: yes
    number_sections: yes
    theme: cosmo
    highlight: tango
    df_print: kable
    code_folding: hide
---

Structure générale

Ce script RMarkdown a pour objectif de fusionner deux bases de données (EHCVM 2018 et 2021) sur le bien-être au Sénégal. Il suit une approche méthodique pour harmoniser les structures, les encodages et les labels des variables avant la fusion.


```{r 01 setup, include=FALSE, results = 'hide'}
knitr::opts_chunk$set(
	echo = TRUE,
	message = FALSE,
	warning = FALSE,
  results = "show"
	
)
```


# Gestion des packages

```{r message=FALSE, warning = FALSE}

packages <- c("haven", "utils", "dplyr", "tidyverse","labelled", "expss", "sjPlot", "janitor")

for (pkg in packages) {
  if (!require(pkg, character.only = TRUE))
    install.packages(pkg, dependencies = TRUE)
  library(pkg, character.only = TRUE)
}

```


```{r }
# Supprimer toutes les variables de l'environnement
rm(list = ls())

# Forcer un nettoyage de la mémoire
gc()

```
# Chargement des Données


```{r echo=TRUE }
# Charger les bases sans conversion immédiate des labels

wel_18 <- read_dta("../Donnees/ehcvm_welfare_sen2018.dta") 


wel_21 <- read_dta("../Donnees/ehcvm_welfare_sen2021.dta") 

```

```{r}

glimpse(wel_21)
glimpse(wel_18)

```

Appliquer la conversion à toutes les colonnes de la base 2018. La fonction lapply permet de parcourir chaque colonne et d'appliquer iconv pour ajuster l'encodage.

```{r}

wel_18[] <- lapply(wel_18, function(x) iconv(x, from = "latin1", to = "UTF-8"))

```

# Diagnostic des Données

Pour un meilleur traitement, nous commençons par analyser et comprendre les deux bases, afin de voir les similitudes et les divergences.

## Doublons

Vérification des doublons

Vérifie l'unicité des identifiants de ménage (hhid) dans les deux bases

```{r}

anyDuplicated(wel_18$hhid)

anyDuplicated(wel_21$hhid)

```

Aucun ménage n'est dupliqué dans les deux bases.

## Valeurs Manquantes

Implémente une fonction calc_na_stats() pour calculer: le nombre de NA par variable, le pourcentage de NA par rapport au total.

Affiche les résultats triés par pourcentage décroissant

```{r}
# Fonction pour calculer les valeurs manquantes et les pourcentages
calc_na_stats <- function(data) {
  na_counts <- colSums(is.na(data))  # Nombre de NA par colonne
  total_rows <- nrow(data)  # Nombre total de lignes
  na_percent <- (na_counts / total_rows) * 100  # Pourcentage de NA
  
  # Créer un tableau récapitulatif
  na_stats <- data.frame(
    Variable = names(na_counts),
    NA_Count = na_counts,
    NA_Percentage = round(na_percent, 2)  # Arrondi à 2 décimales
  )
  
  # Trier les résultats par pourcentage décroissant
  na_stats <- na_stats[order(-na_stats$NA_Percentage), ]
  
  return(na_stats)
}


```

Valeurs manquantes - Base 2018


```{r}
NA_stats_2018 <- calc_na_stats(wel_18)
print(NA_stats_2018)

```
Valeurs manquantes - Base 2021


```{r}
NA_stats_2021 <- calc_na_stats(wel_21)
print(NA_stats_2021)
```

## Comparaison des variables

Identification des variables communes et uniques.

Utilise setdiff() et intersect() pour identifier: Variables communes aux deux bases et Variables spécifiques à 2018 ou 2021.


```{r}

# Variables uniques à 2018

setdiff(names(wel_18), names(wel_21))

```

```{r}

# Variables uniques à 2021

setdiff(names(wel_21), names(wel_18))

```
```{r}

# variables communes

vars_com <- intersect(names(wel_18), names(wel_21))
vars_com

```


## Etude des labels

Renommage de la variable "halfa" en "halfab" pour harmoniser

```{r}

colnames(wel_21)[colnames(wel_21)=="halfa"] <- "halfab"

# Ajoutons cette variables à la liste des variables communes.

vars_com <-  append(vars_com,"halfab")

```


Nous verifions si pour les variables communes, nous avions les mêmes labels. Pour se faire, nous parcourons la liste des variables communes et nous récupérons les labels de chaque variable en 2018 et en 2021. Une fois cela fait, nous les comparons pour voir s'il y a incohérence ou pas.

```{r}

variable_label_diff <- c() # créer une liste vide 

for (variable in vars_com) { # parcourir les variables en communs dans les deux bases
  
  if(labelled::is.labelled(wel_18[[variable]])){ # vérifier si la variable en 2018 est labéliser
    
      value_label_2018 <- labelled::val_labels(wel_18[[variable]]) # recupérer les labels de la variable en 2018

  }else{
      value_label_2018 <- NULL # Mettre vide dans le cas ou la variable en 2018 n'est pas labéliser
  }
  
  if(labelled::is.labelled(wel_21[[variable]])){ # vérifier si la variable en 2021 est labéliser
    
      value_label_2021 <- labelled::val_labels(wel_21[[variable]]) # recupérer les labels de la variable en 2021
  
  }else{
    
      value_label_2021 <- NULL # Mettre vide dans le cas ou la variable en 2021 n'est pas labéliser
  }
  
  if(!identical(value_label_2018, value_label_2021)){ #Vérifier si les labels de la variable  sont identiques entre 2018 et 2021
    
     variable_label_diff <- append(variable_label_diff,variable) #Si les labels diffèrent, alors ajouter le nom de la variable à la liste créer
     print(variable)
     
   }
}

```

# Harmonisation des labels

Après avoir identifié les variables avec des labels incohérents (variable_label_diff),nous procédons à l'examen détaillé de chaque variable problématique.
Pour chacune, nous comparons systématiquement :
 1. Les labels entre 2018 et 2021
 2. Les distributions des valeurs
 3. Les incohérences potentielles

Puis nous appliquons les corrections nécessaires.

Procédure standard pour chaque variable :
1. Affichage des labels et distributions dans chaque base
2. Analyse des différences
3. Décision d'harmonisation (généralement vers les labels 2021)
4. Application des corrections
5. Vérification des résultats


### Variables géographiques

- Zone d'étude (zae)

```{r}
#View labels
expss::val_lab(wel_18$zae)

wel_18 %>% 
  plot_frq(coord.flip =T,zae)
```

Donc pas de label pour la variable region en 2018

```{r}
#View labels
expss::val_lab(wel_21$zae)


wel_21 %>% 
  plot_frq(coord.flip =T,zae)

```

```{r}

wel_18 <- wel_18 %>%
  mutate(zae = as.numeric(as.vector(zae))) %>%  # Convertir en numérique brut
  mutate(zae = recode(zae,
    1 ~ 11,  # Dakar reste 11
    2 ~ 9,   # Ziguinchor devient 9
    3 ~ 5,   # Diourbel fusionne avec Thiès (5)
    4 ~ 3,   # Saint-Louis devient 3
    5 ~ 9,   # Tambacounda fusionne avec Ziguinchor (9)
    6 ~ 7,   # Kaolack devient 7
    7 ~ 5,   # Thiès devient 5
    8 ~ 5,   # Louga fusionne avec Thiès (5)
    9 ~ 7,   # Fatick fusionne avec Kaolack (7)
    10 ~ 9,  # Kolda fusionne avec Ziguinchor (9)
    11 ~ 3,  # Matam fusionne avec Saint-Louis (3)
    12 ~ 7,  # Kaffrine fusionne avec Kaolack (7)
    13 ~ 1,  # Kédougou garde 1
    14 ~ 9   # Sédhiou fusionne avec Ziguinchor (9)
  ))

```

```{r}
labels_zae_2021 <- expss::val_lab(wel_21$zae)

expss::val_lab(wel_18$zae) <- labels_zae_2021

table(wel_18$zae, useNA = "ifany")
table(haven::as_factor(wel_21$zae), useNA = "ifany")



```


region

```{r}
#View labels
expss::val_lab(wel_18$region)


wel_18 %>% 
  plot_frq(coord.flip =T,region)
```

La variable région n'est pas labellisée en 2018

```{r}
#View labels
expss::val_lab(wel_21$region)


wel_21 %>% 
  plot_frq(coord.flip =T,region)
```

```{r}

region_labels <- c(
  "Dakar" = 1, "Ziguinchor" = 2, "Diourbel" = 3, "Saint-Louis" = 4, 
  "Tambacounda" = 5, "Kaolack" = 6, "Thiès" = 7, "Louga" = 8, 
  "Fatick" = 9, "Kolda" = 10, "Matam" = 11, "Kaffrine" = 12, 
  "Kédougou" = 13, "Sédhiou" = 14
)

# Fonction pour harmoniser la variable 'zae'
harmoniser_zae <- function(data) {
  data <- data %>%
    mutate(zae = as.numeric(as.character(zae)))  # Convertir en numérique si nécessaire
  
  val_lab(data$zae) <- region_labels  # Appliquer les labels

  return(data)
}

# Appliquer le recodage aux deux bases
wel_18 <- harmoniser_zae(wel_18)
wel_21 <- harmoniser_zae(wel_21)

# Vérification des labels appliqués
print("Labels de la variable 'zae' dans wel_18 :")
print(val_lab(wel_18$zae))

print("Labels de la variable 'zae' dans wel_21 :")
print(val_lab(wel_21$zae))

```

- Milieu de résidence (milieu)

```{r}
#View labels
expss::val_lab(wel_18$milieu)


wel_18 %>% 
  plot_frq(coord.flip =T,milieu)
```

```{r}
#View labels
expss::val_lab(wel_21$milieu)


wel_21 %>% 
  plot_frq(coord.flip =T,milieu)
```

```{r}

wel_18 <- wel_18 %>%
    mutate(milieu = ifelse(milieu == 1, 1, 0))

 
```

```{r}
wel_21 <- wel_21 %>%
    mutate(milieu = ifelse(milieu == 1, 1, 0))
```

```{r}
val_lab(wel_18$milieu) <- c("Rural" = 0, "Urbain" = 1)
val_lab(wel_21$milieu) <- c("Rural" = 0, "Urbain" = 1)

```

```{r}
# Vérification des labels
print("Labels de la variable 'milieu' dans wel_18 :")
print(val_lab(wel_18$milieu))

print("Labels de la variable 'milieu' dans wel_21 :")
print(val_lab(wel_21$milieu))
```

```{r}
# Vérification des effectifs
table(haven::as_factor(wel_18$milieu), useNA = "ifany")
table(haven::as_factor(wel_21$milieu), useNA = "ifany")
```

### Variables démographiques

- Sexe du chef de ménage (hgender)

```{r}
#View labels
expss::val_lab(wel_18$hgender)


wel_18 %>% 
  plot_frq(coord.flip =T,hgender)
```

```{r}
#View labels
expss::val_lab(wel_21$hgender)


wel_21 %>% 
  plot_frq(coord.flip =T,hgender)
```

```{r}
wel_18 <- wel_18 %>%
    mutate(hgender = ifelse(hgender == 1, 1, 0))
```

```{r}
wel_21 <- wel_21 %>%
    mutate(hgender = ifelse(hgender == 1, 1, 0))
```

```{r}
val_lab(wel_18$hgender) <- c("Masculin" = 1, "Féminin" = 0)
val_lab(wel_21$hgender) <- c("Masculin" = 1, "Féminin" = 0)

```

```{r}
# Vérification des labels
print("Labels de la variable 'milieu' dans wel_18 :")
print(val_lab(wel_18$hgender))

print("Labels de la variable 'milieu' dans wel_21 :")
print(val_lab(wel_21$hgender))
```

```{r}
# Vérification des effectifs
table(haven::as_factor(wel_18$hgender), useNA = "ifany")
table(haven::as_factor(wel_21$hgender), useNA = "ifany")
```

- Statut matrimonial (hmstat)

```{r}
#View labels
expss::val_lab(wel_18$hmstat)


wel_18 %>% 
  plot_frq(coord.flip =T,hmstat)
```

```{r}
#View labels
expss::val_lab(wel_21$hmstat)


wel_21 %>% 
  plot_frq(coord.flip =T,hmstat)
```



```{r}

wel_18 <- wel_18 %>%
  mutate(
    hmstat = case_when(
      hmstat == 1 ~ 1,  # Célibataire
      hmstat == 2 ~ 2,  # Marié monogame
      hmstat == 3 ~ 3,  # Marié polygame
      hmstat == 4 ~ 4,  # Union libre
      hmstat == 5 ~ 5,  # Veuf
      hmstat == 6 ~ 6,  # Divorcé
      hmstat == 7 ~ 7,  # Séparé
      TRUE ~ NA_real_
    )
  ) 
labels_hmstat_2021 <- expss::val_lab(wel_21$hmstat)

expss::val_lab(wel_18$hmstat) <- labels_hmstat_2021
```



```{r}
# Vérification des labels
print("Labels de la variable 'milieu' dans wel_18 :")
print(val_lab(wel_18$hmstat))

print("Labels de la variable 'milieu' dans wel_21 :")
print(val_lab(wel_21$hmstat))
```



```{r}
table(haven::as_factor(wel_18$hmstat), useNA = "ifany")

table(haven::as_factor(wel_21$hmstat), useNA = "ifany")

```


- Religion (hreligion)

```{r}
#View labels
expss::val_lab(wel_18$hreligion)

wel_18 %>% plot_frq(coord.flip =T,hreligion)

```


```{r}
#View labels
expss::val_lab(wel_21$hreligion)


wel_21 %>% 
  plot_frq(coord.flip =T,hreligion)
```


```{r}
labels_religion_2021 <- expss::val_lab(wel_21$hreligion)

expss::val_lab(wel_18$hreligion) <- labels_religion_2021

```

```{r}
# Vérification des labels
print("Labels de la variable 'hreligion' dans wel_18 :")
print(val_lab(wel_18$hreligion))

print("Labels de la variable 'milieu' dans wel_21 :")
print(val_lab(wel_21$hreligion))
```

```{r}
# Vérification des effectifs
table(haven::as_factor(wel_18$hreligion), useNA = "ifany")
table(haven::as_factor(wel_21$hreligion), useNA = "ifany")
```




### Caractéristiques du chef de ménage


#### Activités du chef de ménage

- Activité sur 7 jours (hactiv7j)

```{r}
#View labels
expss::val_lab(wel_18$hactiv7j)


wel_18 %>% 
  plot_frq(coord.flip =T,hactiv7j)
```

```{r}
#View labels
expss::val_lab(wel_21$hactiv7j)


wel_21 %>% 
  plot_frq(coord.flip =T,hactiv7j)
```

```{r}
# Recodage pour harmoniser avec 'wel_21$hactiv7j'
wel_18$hactiv7j <- dplyr::recode(wel_18$hactiv7j,
                                 `2` = 4,  # Chômeur devient 4
                                 `3` = 2,  # TF cherchant emploi devient 2
                                 `4` = 3,  # TF cherchant pas reste 3
                                 `1` = 1,  # Occupe reste 1
                                 `5` = 5,  # Inactif reste 5
                                 `6` = 6)  # Moins de 5 ans reste 6

# Appliquer les labels de 2021 à la variable recodée
expss::val_lab(wel_18$hactiv7j) <- expss::val_lab(wel_21$hactiv7j)

# Vérification des labels et des valeurs après recodage
print("Labels après harmonisation de 'hactiv7j' dans wel_18 :")
print(expss::val_lab(wel_18$hactiv7j))

print("Table de fréquences après recodage :")
print(table(wel_18$hactiv7j, useNA = "ifany"))


```


```{r}
table(haven::as_factor(wel_18$hactiv7j), useNA = "ifany")

table(haven::as_factor(wel_21$hactiv7j), useNA = "ifany")

```

- Branche d'activité (hbranch)

```{r}
#View labels
expss::val_lab(wel_18$hbranch)


wel_18 %>% 
  plot_frq(coord.flip =T,hbranch)
```

```{r}
#View labels
expss::val_lab(wel_21$hbranch)


wel_21 %>% 
  plot_frq(coord.flip =T,hbranch)
```

```{r warning=FALSE}
# Recoder 'wel_18$hbranch' pour harmoniser avec 'wel_21$hbranch'
wel_18$hbranch <- dplyr::recode(wel_18$hbranch,
                                `2` = 2)  # Recode "Elevage/peche" en "Elevage/syl./peche" (valeur 2 reste inchangée ici)

# Appliquer les mêmes labels de 'wel_21$hbranch' à 'wel_18$hbranch'
expss::val_lab(wel_18$hbranch) <- expss::val_lab(wel_21$hbranch)

# Vérifier les labels après recodage
print("Labels après harmonisation de 'hbranch' dans wel_18 :")
print(expss::val_lab(wel_18$hbranch))


```

```{r}
table(haven::as_factor(wel_18$hbranch), useNA = "ifany")

table(haven::as_factor(wel_21$hbranch), useNA = "ifany")

```

- Secteur institutionnel (hsectins)

```{r}
#View labels
expss::val_lab(wel_18$hsectins)


wel_18 %>% 
  plot_frq(coord.flip =T,hsectins)
```

```{r}
#View labels
expss::val_lab(wel_21$hsectins)


wel_21 %>% 
  plot_frq(coord.flip =T,hsectins)
```

```{r}
labels_hsectins_2021 <- expss::val_lab(wel_21$hsectins)

expss::val_lab(wel_18$hsectins) <- labels_hsectins_2021

```

```{r}
# Vérification des labels
print("Labels de la variable 'hsectins' dans wel_18 :")
print(val_lab(wel_18$hsectins))

print("Labels de la variable 'hsectins' dans wel_21 :")
print(val_lab(wel_21$hsectins))
```

```{r}
table(wel_18$hmstat, useNA = "ifany")

table(haven::as_factor(wel_21$hsectins), useNA = "ifany")
```

- Categorie soio-professionnelle (hcsp)

```{r}
#View labels
expss::val_lab(wel_18$hcsp)


wel_18 %>% 
  plot_frq(coord.flip =T,hcsp)
```

```{r}
#View labels
expss::val_lab(wel_21$hcsp)


wel_21 %>% 
  plot_frq(coord.flip =T,hcsp)
```

```{r}
labels_hcsp_2021 <- expss::val_lab(wel_21$hcsp)

expss::val_lab(wel_18$hcsp) <- labels_hcsp_2021

```

```{r}
# Vérification des labels
print("Labels de la variable 'hcsp' dans wel_18 :")
print(val_lab(wel_18$hcsp))

print("Labels de la variable 'hcsp' dans wel_21 :")
print(val_lab(wel_21$hsectins))
```



```{r}
table(haven::as_factor(wel_18$hcsp), useNA = "ifany")

table(haven::as_factor(wel_21$hcsp), useNA = "ifany")
```

- Alphabétisation (halfab)

```{r}
#View labels
expss::val_lab(wel_18$halfab)


wel_18 %>% 
  plot_frq(coord.flip =T,halfab)
```

```{r}
#View labels
expss::val_lab(wel_21$halfab)


wel_21 %>% 
  plot_frq(coord.flip =T,halfab)
```

```{r}
labels_halfab_2021 <- expss::val_lab(wel_21$halfab)

expss::val_lab(wel_18$halfab) <- labels_halfab_2021

```

```{r}
# Vérification des labels
print("Labels de la variable 'halfab' dans wel_18 :")
print(val_lab(wel_18$halfab))

print("Labels de la variable 'halfab' dans wel_21 :")
print(val_lab(wel_21$halfab))
```


```{r}
table(haven::as_factor(wel_18$halfab), useNA = "ifany")

table(haven::as_factor(wel_21$halfab), useNA = "ifany")
```

- Nationalité (hnation)

Variables nécessitant un regroupement de modalités (hnation)

```{r}
#View labels
expss::val_lab(wel_18$hnation)


wel_18 %>% 
  plot_frq(coord.flip =T,hnation)
```

```{r}
#View labels
expss::val_lab(wel_21$hnation)


wel_21 %>% 
  plot_frq(coord.flip =T,hnation)
```

```{r}
wel_21 <- wel_21 %>%
  mutate(hnation = dplyr::recode(hnation,
                          `4` = 3,  # Remplace la modalité 4 par 3
                          `8` = 4,  # Remplace la modalité 8 par 4
                          `10` = 5, # Remplace la modalité 10 par 5
                          `11` = 6, # Remplace la modalité 11 par 6
                          `13` = 7, # Remplace la modalité 13 par 7
                          `15` = 8, # Remplace la modalité 15 par 8
                          `12` = 9, # Remplace la modalité 12 par 9
                          `17` = 11, # Remplace la modalité 17 par 11
                          `18` = 12, # Remplace la modalité 18 par 12
                          `3` = 10, `5` = 10, `6` = 10, `7` = 10, `9` = 10, `14` = 10 # Remplace les modalités (3,9,14,5,6,7) par 10
                          ))

```

```{r}
labels_hnation_2021 <- expss::val_lab(wel_21$hnation)

expss::val_lab(wel_18$hnation) <- labels_hnation_2021

```

```{r}
# Vérification des labels
print("Labels de la variable 'halfab' dans wel_18 :")
print(val_lab(wel_18$hnation))

print("Labels de la variable 'halfab' dans wel_21 :")
print(val_lab(wel_21$hnation))
```



```{r}
table(haven::as_factor(wel_18$hnation), useNA = "ifany")

table(haven::as_factor(wel_21$hnation), useNA = "ifany")
```

- Activité sur 12 mois (hactiv12m)

```{r}
#View labels
expss::val_lab(wel_18$hactiv12m)


wel_18 %>% 
  plot_frq(coord.flip =T,hactiv12m)
```

```{r}
#View labels
expss::val_lab(wel_21$hactiv12m)


wel_21 %>% 
  plot_frq(coord.flip =T,hactiv12m)
```

```{r}
labels_hactiv12m_2021 <- expss::val_lab(wel_21$hactiv12m)

expss::val_lab(wel_18$hactiv12m) <- labels_hactiv12m_2021

```

```{r}
# Vérification des labels
print("Labels de la variable 'hactiv12m' dans wel_18 :")
print(val_lab(wel_18$hactiv12m))

print("Labels de la variable 'hactiv12m' dans wel_21 :")
print(val_lab(wel_21$hactiv12m))
```

```{r}
table(haven::as_factor(wel_18$hactiv12m), useNA = "ifany")

table(haven::as_factor(wel_21$hactiv12m), useNA = "ifany")
```

#### Education

- niveau d'éducation (heduc)

```{r}
#View labels
expss::val_lab(wel_18$heduc)

wel_18 %>% 
  plot_frq(coord.flip =T,heduc)
```

```{r}
#View labels
expss::val_lab(wel_21$heduc)

wel_21 %>% 
  plot_frq(coord.flip =T,heduc)
```

```{r}
labels_heduc_2021 <- expss::val_lab(wel_21$heduc)

expss::val_lab(wel_18$heduc) <- labels_heduc_2021

```

```{r}
# Vérification des labels
print("Labels de la variable 'heduc' dans wel_18 :")
print(val_lab(wel_18$heduc))

print("Labels de la variable 'heduc' dans wel_21 :")
print(val_lab(wel_21$heduc))
```



```{r}
table(haven::as_factor(wel_18$heduc), useNA = "ifany")

table(haven::as_factor(wel_21$heduc), useNA = "ifany")
```

- Diplôme (hdiploma)

```{r}
#View labels
expss::val_lab(wel_18$hdiploma)

wel_18 %>% 
  plot_frq(coord.flip =T,hdiploma)
```

```{r}
#View labels
expss::val_lab(wel_21$hdiploma)

wel_21 %>% 
  plot_frq(coord.flip =T,hdiploma)
```

```{r}
labels_hdiploma_2021 <- expss::val_lab(wel_21$hdiploma)

expss::val_lab(wel_18$hdiploma) <- labels_hdiploma_2021

```

```{r}
# Vérification des labels
print("Labels de la variable 'hdiploma' dans wel_18 :")
print(val_lab(wel_18$hdiploma))

print("Labels de la variable 'hdiploma' dans wel_21 :")
print(val_lab(wel_21$hdiploma))
```

```{r}
table(haven::as_factor(wel_18$hdiploma), useNA = "ifany")

table(haven::as_factor(wel_21$hdiploma), useNA = "ifany")
```


- Handicap majeur (hhandig)

```{r}
#View labels

expss::val_lab(wel_18$hhandig)

wel_18 %>% 
  plot_frq(coord.flip =T,hhandig)
```

```{r}
#View labels

expss::val_lab(wel_21$hhandig)

wel_21 %>% 
  plot_frq(coord.flip =T,hhandig)
```

```{r}
labels_hhandig_2021 <- expss::val_lab(wel_21$hhandig)

expss::val_lab(wel_18$hhandig) <- labels_hhandig_2021

```

```{r}
# Vérification des labels
print("Labels de la variable 'hhandig' dans wel_18 :")
print(val_lab(wel_18$hhandig))

print("Labels de la variable 'hhandig' dans wel_21 :")
print(val_lab(wel_21$hhandig))
```


```{r}
table(haven::as_factor(wel_18$hhandig), useNA = "ifany")

table(haven::as_factor(wel_21$hhandig), useNA = "ifany")
```
Convertir maintenant toutes les variables à labels en facteur pour les deux bases

```{r}

convert_to_factor <- function(data) {
  data %>% 
    mutate(across(where(~ !is.null(expss::val_lab(.))), haven::as_factor))
}

# Appliquer la conversion sur les deux bases
wel_18 <- convert_to_factor(wel_18)
wel_21 <- convert_to_factor(wel_21)

```

Harmoniser les noms des variables dans les deux bases au cas ou il aurait des anomalies de nom.

clean_names() de janitor :Convertit tous les noms en minuscules, remplace les espaces et caractères spéciaux par des underscores (_) et supprime les accents et caractères non standards.

```{r Harmoniser les noms des variables dans les deux bases}
 
# Nettoyage des noms + ajout des suffixes

wel_18 <- wel_18 %>%
  clean_names() %>% 
  rename_with(~ paste0(., "_2018"))

wel_21 <- wel_21 %>% 
  clean_names() %>% 
  rename_with(~ paste0(., "_2021"))


```

```{r}
names(wel_18)
names(wel_21)
```

# Fusion des bases

Cette section présente la méthode de fusion retenue pour combiner nos deux bases de données (2018 et 2021). Nous optons pour une approche par empilement (row-binding), qui consiste à superposer verticalement les observations.


```{r}

wel_fusion <- bind_rows(
  wel_18 %>% mutate(across(where(is.numeric), as.character)),
  wel_21 %>% mutate(across(where(is.numeric), as.character))
)

head(wel_fusion)

haven::write_dta(wel_fusion, "../Donnees/wel_fusion.dta")

```


