---
title: "stat_desc"
author: "Paul_BALAFAI"
date: "2025-02-11"
output: html_document
---

```{r setup, include=FALSE}
knitr::opts_chunk$set(echo = TRUE)
```

```{r}
library(tidyverse)
library(gtsummary)
library(haven)
library(dplyr)
```


```{r}
base_menage <- haven::read_dta("Donnees/ehcvm_menage_ner2021.dta")
```

#visualisation de la structure de la base
```{r}
str(base_menage)
```

#visualisation des variables logem, toit et mur dans un tableau. Ici les modalités ne sont pas labellisées
```{r}
base_menage %>% select(logem, toit, mur) %>% tbl_summary()
```

#visualisaion des variables logem, toit et mur dans un tableau. Ici les modalités sont labellisées
```{r}
base_menage %>% labelled::to_factor() %>% select(logem,toit,mur) %>% tbl_summary()
```

#visualisation des variables superf, grosrum et petitrum dans un tableau avec labelisation
```{r}
base_menage %>% labelled::to_factor() %>% select(logem,toit,mur) %>% tbl_summary( label=list(logem ~ "Type de logement du CM", toit ~ "Type de toiture", mur ~ "Type de mur") ) %>%  modify_header(label = "Caractéristiques de l'habitat du CM")
```

#visualisation des variables superf, grosrum et petitrum dans un tableau avec labelisation des modalités
```{r}
base_menage %>% labelled::to_factor() %>% select(superf, grosrum, petitrum ) %>% tbl_summary()
```

#affichage des moyennes et écart-types des variables superf, grosrum et petitrum
```{r}
base_menage %>% labelled::to_factor() %>% select(superf, grosrum, petitrum ) %>% tbl_summary(statistic=list(superf ~ "{mean} ({sd})", grosrum ~ "{mean} ({sd})", petitrum ~ "{mean} ({sd})"), digits = everything() ~ c(0,0,0))
```

#affichage des moyennes et écart-types des variables superf, grosrum et petitrum avec prise en compte des valeurs manquantes
```{r}
base_menage %>% labelled::to_factor() %>% select(superf, grosrum, petitrum ) %>% tbl_summary(statistic=list(superf ~ "{mean} ({sd})", grosrum ~ "{mean} ({sd})", petitrum ~ "{mean} ({sd})"), digits = everything() ~ c(0,0,0), missing = "always", missing_text = "valeurs manqantes")
```

#importation de la base welfare Niger 2021
```{r}
base_welfare <- haven::read_dta("Donnees/ehcvm_welfare_ner2021.dta")
```

#visualisation de la structure de la base. 
```{r}
base_welfare %>% labelled::to_factor() %>% select(hgender, hage, hmstat, heduc, hdiploma) %>% tbl_summary(label = list(hgender ~ "Genre du CM", hage ~ "Age du CM", hmstat ~ "Statut matrimonial du CM", heduc ~ "Niveau d'éducation du CM", hdiploma ~ "Diplôme du CM")) %>% modify_header(label = "Caractéristiques socio-démographiques du CM") %>% modify_table_styling(
  
)
```



