---
title: "Analyse Socio-Démographique des Ménages"
author: "Ton Nom"
date: "2025-05-10"
output:
officedown::rdocx\_document:
toc: true
toc\_depth: 3
mapstyles:
Normal: \['First Paragraph']
page\_size:
width: 8.5
height: 11
page\_margins:
bottom: 1
top: 1
right: 1
left: 1
header: 0.5
footer: 0.5
-----------


Cette analyse vise à explorer les caractéristiques socio-démographiques des ménages à partir de la base de données **Base Principale**. Les étapes incluent l'importation des données, le nettoyage des doublons, l'exploration des caractéristiques des ménages et l'analyse des tendances démographiques.

## Chargement des données et préparation

```{r}

```

```{r}
# Chargement des packages nécessaires
library(haven)
library(janitor)
library(dplyr)

# Importation des données
bas_principal <- read_dta("Examen - ISEP3/Base_Principale.dta") %>%
  clean_names()

# Suppression des colonnes entièrement vides
bas_principal <- bas_principal %>% select_if(~ !all(is.na(.)))

# Suppression des doublons
bas_principal <- bas_principal %>% distinct()

# Aperçu des données nettoyées
glimpse(bas_principal)
```

## Statistiques descriptives

```
```


## Structure des ménages

```{r structure}
# Taille des ménages
table(bas_principal$hhsize)

# Répartition par sexe
table(bas_principal$hhhsex)

# Âge des chefs de ménage
summary(bas_principal$hhhage)
```

## Niveau d'éducation du chef de ménage

```{r education}
# Niveau d'éducation
table(bas_principal$hhhedu)
```

## Composition par tranche d'âge

```{r composition}
# Composition familiale
summary(bas_principal[, c("hhsize05m", "hhsize23m", "hhsize59m", "hhsize1549m", "hhsize65abovem")])
```

## Sources de revenu

```{r revenus}
# Sources de revenu
table(bas_principal$hhsourceincome)
```

## Conclusion

Cette analyse préliminaire des caractéristiques socio-démographiques des ménages met en évidence les structures familiales, les niveaux d'éducation et les principales sources de revenu des ménages. Une analyse plus poussée pourrait inclure des croisements de variables pour explorer les corrélations entre ces facteurs.
