---
title: "Devoir"
author: "BERETE Mamady I"
date: "2025-02-25"
output: word_document
---

## Installation et importation des packages

Dans cette section, nous installons tous les packages qui servirons dans la suite.

```{r results=FALSE,message=FALSE}
packages <- c("readr","cardx","haven","utils","dplyr","gtsummary","gt","labelled","survey", "foreign")


for (package in packages) {
  if (!requireNamespace(package, quietly = TRUE)) {   # Vérifie si le package n'est pas encore installé
    install.packages(package)
  }
  library(package, character.only = TRUE) # nom du package en nom ou chaine de caractère ()
}
```



## Section I : Importation et analyse des  bases


### Importation des bases

```{r}
## Base ménage
library(haven)
base_menage <- read_dta("C:/Users/LENO/Desktop/ENSAE/R/Test_BERETE_Mamady_I/Données/base_menage.dta")
View(base_menage)

## Base food_comp_child_baseline
base_child_baseline <- read_dta("C:/Users/LENO/Desktop/ENSAE/R/Test_BERETE_Mamady_I/Données/food_comp_child_baseline.dta")
View(base_child_baseline)

## Base _child_endline
base_child_endline  <- read_dta("C:/Users/LENO/Desktop/ENSAE/R/Test_BERETE_Mamady_I/Données/food_comp_child_endline.dta")
View(base_child_endline)

## Base food_comp_mother_baseline
base_mother_baseline <- read_dta("C:/Users/LENO/Desktop/ENSAE/R/Test_BERETE_Mamady_I/Données/food_comp_mother_baseline.dta")
View(base_mother_baseline)


## Base food_comp_mother_endline
base_mother_endline <- read_dta("C:/Users/LENO/Desktop/ENSAE/R/Test_BERETE_Mamady_I/Données/food_comp_mother_endline.dta")
View(base_mother_endline)

```



### Structure des bases**

```{r}
print("Structure de la Base ménage")
str(base_menage)

print("Structure de la Base food_comp_child_baseline")
str(base_child_baseline)


print("Structure de la Base child_endline")
str(base_child_endline)

print("Structure de la Base food_comp_mother_baseline")
str(base_mother_baseline)

print("Structure de la Base food_comp_mother_endline")
str(base_mother_endline)
```


### Nom des colonnes dans chaque base

```{r}
print("Structure de la Base ménage")
colnames(base_menage)

print("Structure de la Base food_comp_child_baseline")
colnames(base_child_baseline)


print("Structure de la Base child_endline")
colnames(base_child_endline)

print("Structure de la Base food_comp_mother_baseline")
colnames(base_mother_baseline)

print("Structure de la Base food_comp_mother_endline")
colnames(base_mother_endline)

```


# Partie 1 : Gestion et nettoyage des bases de données

## 1.	Vérification de la présence de doublons dans les bases de données Baseline, Endline et ménage. Supprimez les doublons si nécessaire.

```{r}
#Base ménage

#Vérification des doublons
doublons_menage <- base_menage[duplicated(base_menage), ]

# Suppression des doublons selon une clé spécifique
base_menage_unique <- base_menage %>% 
  distinct(hhid, .keep_all = TRUE)

# Vérification du résultat
cat("Nombre de lignes avant suppression :", nrow(base_menage), "\n")
cat("Nombre de lignes après suppression des doublons :", nrow(base_menage_unique), "\n")

# Mettre à jour ta base initiale
base_menage <- base_menage_unique


#Base Base child_baseline

#Vérification des doublons

doublons_base_child_baseline <- base_child_baseline[duplicated(base_child_baseline), ]

# Suppression des doublons selon une clé spécifique
base_child_baseline_unique <- base_child_baseline %>% 
  distinct(hhid, .keep_all = TRUE)

# Vérification du résultat
cat("Nombre de lignes avant suppression :", nrow(base_child_baseline), "\n")
cat("Nombre de lignes après suppression des doublons :", nrow(base_child_baseline_unique), "\n")

# Mettre à jour ta base initiale
base_child_baseline <- base_child_baseline_unique


#Base Base child_endline 

#Vérification des doublons

doublons_base_child_endline <- base_child_endline[duplicated(base_child_endline), ]

# Suppression des doublons selon une clé spécifique
base_child_endline_unique <- base_child_endline %>% 
  distinct(hhid, .keep_all = TRUE)

# Vérification du résultat
cat("Nombre de lignes avant suppression :", nrow(base_child_endline), "\n")
cat("Nombre de lignes après suppression des doublons :", nrow(base_child_endline_unique), "\n")

# Mettre à jour ta base initiale
base_child_endline <- base_child_endline_unique


#Base Base food_comp_mother_baseline

#Vérification des doublons

doublons_base_mother_baseline <- base_mother_baseline[duplicated(base_mother_baseline), ]

# Suppression des doublons selon une clé spécifique
base_mother_baseline_unique <- base_mother_baseline %>% 
  distinct(hhid, .keep_all = TRUE)

# Vérification du résultat
cat("Nombre de lignes avant suppression :", nrow(base_mother_baseline), "\n")
cat("Nombre de lignes après suppression des doublons :", nrow(base_mother_baseline_unique), "\n")

# Mettre à jour ta base initiale
base_mother_baseline <- base_mother_baseline_unique


#Base Base food_comp_mother_endline 

#Vérification des doublons

doublons_base_mother_endline <- base_mother_endline[duplicated(base_mother_endline), ]

# Suppression des doublons selon une clé spécifique
base_mother_endline_unique <- base_mother_endline %>% 
  distinct(hhid, .keep_all = TRUE)

# Vérification du résultat
cat("Nombre de lignes avant suppression :", nrow(base_mother_endline), "\n")
cat("Nombre de lignes après suppression des doublons :", nrow(base_mother_endline_unique), "\n")

# Mettre à jour ta base initiale
base_mother_endline <- base_mother_endline_unique

```


## La consommation d’énergie moyenne à chaque repas pour l’ensemble des mères lors de l’enquête de base 
```{r}
## Consommation d'énergie moyenne des mères (baseline)
# Assumant que la variable énergie s'appelle "energy_baseline_mother"

V1 <- base_mother_baseline %>%
  summarise(mean_energy = mean(V1, na.rm = TRUE))
```


# La vérification et correction de chaque base de données


```{r}
# Sauvegarde mother_baseline et son exportation
write_dta(base_mother_baseline, "mother_baseline_v1.dta")

write_dta(base_mother_baseline, "C:/Users/LENO/Desktop/ENSAE/R/Test_BERETE_Mamady_I/Données/mother_baseline_v1.dta")


# Sauvegarde mother_endline et son exportation
write_dta(base_mother_endline, "mother_endline_v1.dta")

write_dta(base_mother_endline, "C:/Users/LENO/Desktop/ENSAE/R/Test_BERETE_Mamady_I/Données/mother_endline_v1.dta")

# Sauvegarde child_baseline
write_dta(base_child_baseline, "child_baseline_v1.dta")

write_dta(base_child_baseline, "C:/Users/LENO/Desktop/ENSAE/R/Test_BERETE_Mamady_I/Données/child_baseline_v1.dta")


# Sauvegarde child_endline
write_dta(base_child_endline, "child_endline_v1.dta")

write_dta(base_child_endline, "C:/Users/LENO/Desktop/ENSAE/R/Test_BERETE_Mamady_I/Données/child_endline_v1.dta")


# Sauvegarde base_menage
write_dta(base_menage, "base_menage_final.dta")

write_dta(base_menage, "C:/Users/LENO/Desktop/ENSAE/R/Test_BERETE_Mamady_I/Données/base_menage_final.dta")

```

# Partie 2 : Empilement et Fusion des données

## Section I : Importation et analyse des  bases


### Importation des nouvelles bases

```{r}
## Base ménage

base_menage_final <- read_dta("C:/Users/LENO/Desktop/ENSAE/R/Test_BERETE_Mamady_I/Données/base_menage_final.dta")


## Base food_comp_child_baseline
child_baseline_v1 <- read_dta("C:/Users/LENO/Desktop/ENSAE/R/Test_BERETE_Mamady_I/Données/child_baseline_v1.dta")


## Base _child_endline
child_endline_v1  <- read_dta("C:/Users/LENO/Desktop/ENSAE/R/Test_BERETE_Mamady_I/Données/child_endline_v1.dta")


## Base food_comp_mother_baseline
mother_baseline_v1 <- read_dta("C:/Users/LENO/Desktop/ENSAE/R/Test_BERETE_Mamady_I/Données/mother_baseline_v1.dta")



## Base food_comp_mother_endline
mother_endline_v1.dta <- read_dta("C:/Users/LENO/Desktop/ENSAE/R/Test_BERETE_Mamady_I/Données/mother_endline_v1.dta")

```


#	Baseline
###	Empilez les bases de données des mères (mother_baseline_v1.dta) et des enfants (child_baseline_v1.dta) de sorte que pour chaque ménage de l’étude, on retrouve une ou plusieurs lignes concernant la mère et sa consommation journalière et une ou plusieurs lignes concernant la consommation de l’enfant. 


```{r}
## La fusion des trois bases

base_merge <- dplyr::left_join(base_menage_final ,mother_baseline_v1,child_baseline_v1,by="hhid")


```



```{r}
# Renommer les variables de consommation avec le suffixe _b

## Liste des anciennes variables
variables <- c("V1", "protein_g", "lipid_tot_g", "calcium_mg", "iron_mg", "V9", "vit_b6_mg", "vit_b12_mcg", "vit_c_mg")

## Vérifier si ces variables existent dans base_merge
variables_existantes <- variables[variables %in% names(base_merge)]

## Renommer les colonnes existantes en ajoutant "_e"
names(base_merge)[names(base_merge) %in% variables_existantes] <- paste0(variables_existantes, "_e")

## Vérifier les nouvelles colonnes
print(names(base_merge))

```


```{r}
# Agréger les consommations journalières totales par individu
print(names(base_merge))

if (!"hhid" %in% names(base_merge)) {
  stop("La variable 'hhid' n'existe pas dans base_merge")
}
base_merge <- base_merge %>%
  mutate(across(c(V1_e, protein_g_e,lipid_tot_g_e, calcium_mg_e, iron_mg_e, V9_e, vit_b6_mg_e, vit_b12_mcg_e, vit_c_mg_e), as.numeric, .names = "clean_{.col}"))

 #Effectuer l'agrégation
base_journaliere <- base_merge %>%
  group_by(hhid) %>%
  summarise(across(c(V1_e, protein_g_e,lipid_tot_g_e, calcium_mg_e, iron_mg_e, V9_e, vit_b6_mg_e, vit_b12_mcg_e, vit_c_mg_e), sum, na.rm = TRUE))

# Vérifier la base résultante
print(head(base_journaliere))
```



```{r}
# Sélectionner les variables d'intérêt

baseline_final <- base_merge %>%
  select(hhid, s1_q2.x, V1_e, protein_g_e, lipid_tot_g_e, calcium_mg_e, iron_mg_e, V9_e)
  
# Vérification : Chaque ménage doit avoir une ligne pour la mère et une pour l'enfant

table(baseline_final$hhid)  # Vérifier la répartition par hhid

```

