---
output:
  html_document:
    df_print: paged
fontsize: 12pt
geometry: a4paper
header-includes:
- \usepackage{graphicx}
- \usepackage{titling}
- \usepackage{lmodern}
- \usepackage{fancyhdr}
editor_options:
  markdown:
    wrap: 72
---

\begin{titlepage}
    \centering
    \vspace*{1cm}
    
    \includegraphics[width=4cm]{logo.jpg} \\
    {\large \textit{Ecole nationale de la Statistique et de l'Analyse Economique}}
    
    \vspace*{5cm}
    
    \[
\fbox{\textbf{\LARGE \textsf{Analyse des prix : Evolution des prix par région}}}
\]

      \vspace*{3.5cm}
      
         \begin{minipage}{0.5\textwidth}
            \begin{flushleft} \large
               \emph{\textsf{\textbf{Rédigé par :}}}\\
                 LAWA FOUMSOU Prosper\\
                 BEN IDRISS Soma\\
                 BALAFAI Paul\\
                 FROMO Francis\\
               \textit{\small \color{blue} Élèves Ingénieurs Statisticiens Économistes}
            \end{flushleft}
         \end{minipage}
        \hfill
        \begin{minipage}{0.4\textwidth}
            \begin{flushright} \large
                \emph{\textsf{\textbf{Sous la supervision de :}}} \\
                  M. Aboubacar HEMA\\
                \textit{\small \color{blue} Research Analyst }
            \end{flushright}
        \end{minipage}
        
\end{titlepage}

\newpage

```{r, warning=FALSE, results='hide',include=FALSE}
library("haven")
library("dplyr")
library("gtsummary")
library("labelled")
library("GGally")
library("stringr")
```

```{r}
base_prix <- haven::read_dta("../bases/base_prix.dta")
prixsen <- haven::read_dta("../bases/base_prix.dta")
colnames(base_prix)
```

```{r}
# Conversion en facteur ou numérique
base_prix <- base_prix %>%
  mutate(across(where(is.labelled), ~ as_factor(.)))

base_prix <- base_prix %>%
  mutate(region = str_to_title(region),
         Poste=str_to_title(Poste))  # Met la première lettre de chaque mot en majuscule
```

```{r, message = FALSE}
base_prix %>% labelled::to_factor() %>% select("Poste") %>%
tbl_summary() %>% modify_header(label="Nom du poste")
```
## Analyse des prix pour le poste "Produits Alimentaires et Boissons non Alcoolisees"

```{r}
prix_moyen_produits <- base_prix %>%
  filter(Poste == "Produits Alimentaires Et Boissions Non Alcoolisees") %>%  # Sélectionne la catégorie
  group_by(region) %>%  # Regroupe par région
  summarise(prix_moyen = mean(prix, na.rm = TRUE))
```

```{r}
# Graphique
ggplot(prix_moyen_produits, aes(x = region, y = prix_moyen, fill = region)) +
  geom_bar(stat = "identity") +
  labs(title = "Prix moyen des produits alimentaires par région",
       x = "Région",
       y = "Prix moyen") +
  theme_minimal() +
  theme(axis.text.x = element_text(angle = 45, hjust = 1))  # Rotation des labels
```
## Analyse des prix pour le poste "Boissons Alcoolisees, Tabac et Stupefiants"
```{r}
prix_moyen_boisson <- base_prix %>%
  filter(Poste == "Boissons Alcoolisees, Tabac Et Stupefiants") %>%  # Sélectionne la catégorie
  group_by(region) %>%  # Regroupe par région
  summarise(prix_moyen = mean(prix, na.rm = TRUE))
```

```{r}
# Graphique
ggplot(prix_moyen_boisson, aes(x = region, y = prix_moyen, fill = region)) +
  geom_bar(stat = "identity") +
  labs(title = "Prix moyen boissons alcoolisés,tabac et stupéfiants",
       x = "Région",
       y = "Prix moyen") +
  theme_minimal() +
  theme(axis.text.x = element_text(angle = 45, hjust = 1))
```

## Analyse des prix pour le poste "Vetements et chaussures"

```{r}
prix_moyen_vetement <- base_prix %>%
  filter(Poste == "Vêtements Et Chaussures") %>%  # Sélectionne la catégorie
  group_by(region) %>%  # Regroupe par région
  summarise(prix_moyen = mean(prix, na.rm = TRUE))
```

```{r}
# Graphique
ggplot(prix_moyen_vetement, aes(x = region, y = prix_moyen, fill = region)) +
  geom_bar(stat = "identity") +
  labs(title = "Prix moyen Vêtements et chaussures",
       x = "Région",
       y = "Prix moyen") +
  theme_minimal() +
  theme(axis.text.x = element_text(angle = 45, hjust = 1))
```

## analyse des postes LOGEMENT, EAU, ÉLECTRICITÉ, GAZ ET AUTRES COMBUSTIBLES et sante

```{r}
# # Calcul des prix moyens par région
# prix_moyen <- prixsen %>%
#   group_by(region) %>%
#   summarise(prix_moyen = mean(prix, na.rm = TRUE))  # Moyenne des prix, en ignorant les valeurs NA
# 
# # Création de l'histogramme
# ggplot(prix_moyen, aes(x = reorder(region, prix_moyen), y = prix_moyen, fill = region)) +
#   geom_bar(stat = "identity") +  # Dessiner les barres avec les vraies valeurs
#   labs(title = "Prix moyen des produits par région",
#        x = "Région",
#        y = "Prix moyen (CFA)") +
#   theme_minimal() +
#   theme(axis.text.x = element_text(angle = 45, hjust = 1))  # Rotation des noms de régions
```



```{r}
prixsen$Poste <- as_factor(prixsen$Poste)
```


```{r}
prixsen <- prixsen %>%
  mutate(across(where(is.labelled), ~ as_factor(.)))

prixsen %>% filter(Poste == "LOGEMENT, EAU, ÉLECTRICITÉ, GAZ ET AUTRES COMBUSTIBLES")
```


```{r}

prix_logement <- prixsen %>%
  filter(Poste == "LOGEMENT, EAU, ÉLECTRICITÉ, GAZ ET AUTRES COMBUSTIBLES")

# Calcul des prix moyens par région
prix_moyen_log <- prix_logement %>%
  group_by(region) %>%
  summarise(prix_moyen_log = mean(prix, na.rm = TRUE))  # Moyenne des prix, en ignorant les valeurs NA

# Création de l'histogramme
ggplot(prix_moyen_log, aes(x = reorder(region, prix_moyen_log), y = prix_moyen_log, fill = region)) +
  geom_bar(stat = "identity") +  # Dessiner les barres avec les vraies valeurs
  labs(title = "Prix moyen des produits par région",
       x = "Région",
       y = "Prix moyen (CFA)") +
  theme_minimal() +
  theme(axis.text.x = element_text(angle = 45, hjust = 1))  # Rotation des noms de régions

```


```{r}
prix_logement %>%
  select(prix) %>%  # Sélectionne uniquement la variable prix
  tbl_summary(
    statistic = list(all_continuous() ~ "{mean} ({sd}) | Médiane: {median} [{p25}, {p75}]"),
    missing = "ifany"  # Affiche le nombre de valeurs manquantes si présent
  )

```



## Analyse des prix pour le poste "Santé"
```{r}
# Filtrer uniquement les données d'hospitalisation et calculer la moyenne par région
prix_sante <- prixsen %>%
  filter(Poste == "SANTÉ") %>%  # Filtrer sur l'hospitalisation
  group_by(region) %>%
  summarise(prix_moyen = mean(prix, na.rm = TRUE))  # Calcul de la moyenne
```



```{r}
prix_sante %>%
  select(prix_moyen) %>%  # Sélectionne uniquement la variable prix
  tbl_summary(
    statistic = list(all_continuous() ~ "{mean} ({sd}) | Médiane: {median} [{p25}, {p75}]"),
    missing = "ifany"  # Affiche le nombre de valeurs manquantes si présent
  )

```


```{r}
prix_sante %>%
  select(prix_moyen) %>%  # Sélectionne uniquement la variable prix
  tbl_summary(
    statistic = list(all_continuous() ~ "{mean} ({sd}) | Médiane: {median} [{p25}, {p75}]"),
    missing = "ifany"  # Affiche le nombre de valeurs manquantes si présent
  )
```


```{r}
# Calcul des prix moyens par région
prix_moyen_sante  <- prix_sante %>%
  group_by(region) %>%
  summarise(prix_moyen_sante = mean(prix_moyen, na.rm = TRUE))  
# Création de l'histogramme
ggplot(prix_moyen_sante, aes(x = reorder(region, prix_moyen_sante), y = prix_moyen_sante, fill = region)) +
  geom_bar(stat = "identity") +  # Dessiner les barres avec les vraies valeurs
  labs(title = "Prix moyen des produits par région",
       x = "Région",
       y = "Prix moyen (CFA)") +
  theme_minimal() +
  theme(axis.text.x = element_text(angle = 45, hjust = 1))  # Rotation des noms de régions
```






```{r}
prix_ameuble <- prixsen %>%
  filter(Poste == "AMEUBLEMENT, ÉQUIPEMENT MÉNAGER ET ENTRETIEN COURANT DU MÉNAGE")%>%  # Filtrer sur 
  group_by(region) %>%
  summarise(prix_moyen = mean(prix, na.rm = TRUE))  # Calcul de la moyenne

# Filtrer uniquement les données d'hospitalisation et calculer la moyenne par région
prix_sante <- prixsen %>%
  filter(Poste == "SANTÉ") 
```


```{r}
prix_ameuble
```


```{r}
prix_ameuble %>%
  select(prix_moyen) %>%  # Sélectionne uniquement la variable prix
  tbl_summary(
    statistic = list(all_continuous() ~ "{mean} ({sd}) | Médiane: {median} [{p25}, {p75}]"),
    missing = "ifany"  # Affiche le nombre de valeurs manquantes si présent
  )

```



```{r}

# Filtrer uniquement les données d'hospitalisation et calculer la moyenne par région
prix_sante <- prixsen %>%
  filter(Poste == "SANTÉ") %>%  # Filtrer sur l'hospitalisation
  group_by(region) %>%
  summarise(prix_moyen = mean(prix, na.rm = TRUE))  # Calcul de la moyenne

```




```{r}
# Calcul des prix moyens par région
prix_moyen_ameuble <- prix_ameuble %>%
  group_by(region) %>%
  summarise(prix_moyen_ameuble = mean(prix_moyen, na.rm = TRUE))  
# Création de l'histogramme
ggplot(prix_moyen_ameuble, aes(x = reorder(region, prix_moyen_ameuble), y = prix_moyen_ameuble, fill = region)) +
  geom_bar(stat = "identity") +  # Dessiner les barres avec les vraies valeurs
  labs(title = "Prix moyen des produits par région",
       x = "Région",
       y = "Prix moyen (CFA)") +
  theme_minimal() +
  theme(axis.text.x = element_text(angle = 45, hjust = 1))  # Rotation des noms de régions


```


## analyse des prix d'assurances et produits financiers
```{r}
ass_pdtfin <- prixsen %>% to_factor() %>% filter(Poste== "ASSURANCES ET SERVICES FINANCIERS")
```



```{r}
ass_pdtfin %>% select(prix, mois) %>% tbl_summary(
   by=mois,
   statistic = prix ~ "{mean} ({sd})"
   )
```


```{r}
# Tableau descriptif pour la variable region
tbl_region <- ass_pdtfin %>%
  select(region) %>%
  tbl_summary(
    statistic = list(all_categorical() ~ "{n} ({p}%)"),
    missing = "no"
  ) %>%
  modify_header(label = "**Région**")
tbl_region

# Tableau descriptif pour la variable mois
tbl_mois <- ass_pdtfin %>%
  select(mois) %>%
  tbl_summary(
    statistic = list(all_categorical() ~ "{n} ({p}%)"),
    missing = "no"
  ) %>%
  modify_header(label = "**Mois**")
tbl_mois

# Tableau descriptif pour la variable prix (numérique)
tbl_prix <- ass_pdtfin %>%
  select(prix) %>%
  tbl_summary(
    statistic = list(all_continuous() ~ "{mean} ({sd})\nMedian: {median}"),
    missing = "no"
  ) %>%
  modify_header(label = "**Prix**")
tbl_prix

```




```{r}
ass_pdtfin_summary <- ass_pdtfin %>%
  group_by(mois) %>%  
  summarise(
    prix_moyen = mean(prix, na.rm = TRUE),
    prix_sd = sd(prix, na.rm = TRUE)  # Écart-type pour affichage des barres d'erreur
  )
ggplot(ass_pdtfin_summary, aes(x = mois, y = prix_moyen, group = 1)) +
  geom_line(color = "blue", size = 1) +  # Courbe d'évolution
  geom_point(color = "red", size = 2) +  # Points sur la courbe
  geom_errorbar(aes(ymin = prix_moyen - prix_sd, ymax = prix_moyen + prix_sd), 
                width = 0.2, color = "gray") +  # Ajout des barres d'erreur
  theme_minimal() + 
  labs(
    title = "Évolution du prix moyen par mois",
    x = "Mois",
    y = "Prix moyen"
  ) +
  theme(axis.text.x = element_text(angle = 45, hjust = 1))  # Rotation des labels pour lisibilité

```



```{r}
ass_pdtfin %>% select(region, mois, prix) %>% 
  group_by(region, mois) %>%  # Regroupement par région et mois
  tbl_summary(
     # Comparaison des statistiques par région
    statistic = prix ~ "{mean} ({sd})",  # Moyenne et écart-type du prix
    )


```




## analyse des prix du poste restaurants et services d'hebergement

```{r}
rest_svch <- prixsen %>% to_factor() %>% filter(Poste== "RESTAURANTS ET SERVICES D'HÉBERGEMENT")
```

```{r}
# Tableau descriptif pour la variable region
tbl_region2 <- rest_svch %>%
  select(region) %>%
  tbl_summary(
    statistic = list(all_categorical() ~ "{n} ({p}%)"),
    missing = "no"
  ) %>%
  modify_header(label = "**Région**")
tbl_region

# Tableau descriptif pour la variable mois
tbl_mois2 <- rest_svch %>%
  select(mois) %>%
  tbl_summary(
    statistic = list(all_categorical() ~ "{n} ({p}%)"),
    missing = "no"
  ) %>%
  modify_header(label = "**Mois**")
tbl_mois

# Tableau descriptif pour la variable prix (numérique)
tbl_prix2 <- rest_svch %>%
  select(prix) %>%
  tbl_summary(
    statistic = list(all_continuous() ~ "{mean} ({sd})\nMedian: {median}"),
    missing = "no"
  ) %>%
  modify_header(label = "**Prix**")
tbl_prix
```


## analyse des prix du poste Transports

```{r}
prix_moyen_transport <- base_prix %>%
         filter(Poste == "Transport") %>%  # Sélectionne la catégorie
    group_by(region) %>%  # Regroupe par région
  summarise(prix_moyen = mean(prix, na.rm = TRUE))
```

```{r}
# Graphique
ggplot(prix_moyen_transport, aes(x = region, y = prix_moyen, fill = region)) +
  geom_bar(stat = "identity") +
  labs(title = "Prix moyen Transport",
       x = "Région",
       y = "Prix moyen") +
  theme_minimal() +
  theme(axis.text.x = element_text(angle = 45, hjust = 1))
```


## analyse des prix du poste Services d'enseignement

```{r}
prix_moyen_enseignement <- base_prix %>%
         filter(Poste == "Services D'enseignement") %>%  # Sélectionne la catégorie
    group_by(region) %>%  # Regroupe par région
  summarise(prix_moyen = mean(prix, na.rm = TRUE))
```

```{r}
# Graphique
ggplot(prix_moyen_enseignement, aes(x = region, y = prix_moyen, fill = region)) +
  geom_bar(stat = "identity") +
  labs(title = "Prix moyen Services D'enseignement",
       x = "Région",
       y = "Prix moyen") +
  theme_minimal() +
  theme(axis.text.x = element_text(angle = 45, hjust = 1))
```
