---
title: "TP2"
author: "Samba"
date: "`r Sys.Date()`"
output:
  word_document: default
  pdf_document: default
---

*Chargeons les packages*

```{r}
mes_pack <- c("readr", "tidyverse", "dplyr", "utils")
installed.packages(mes_pack)
#View(installed.packages())
```

# Importons les bases individu et menage
```{r}
individu <- readr::read_csv("C:/Users/ANSD/Desktop/ISE-2024-2025/Logiciel R Hema/Projet_R/Données/ehcvm_individu_sen2021.csv")
```

#La base menage
```{r}
menage <- readr::read_csv("C:/Users/ANSD/Desktop/ISE-2024-2025/Logiciel R Hema/Projet_R/Données/ehcvm_menage_sen2021.csv")
```

#Informations sur les bases 

```{r}
dim(individu)
variable.names(individu)
```


```{r}
dim(menage)
variable.names(menage)
```


2. Effectuons des merges
Nous allons utiliser les fonctions de dplyr pour effectuer les jointures. 

*Left join*
Conserver tous les individus, même si certains n'ont pas de correspondance dans la base des ménages :


```{r}
#library(dplyr)
left_merge <- individu %>%
  left_join(menage, by = "hhid")
```


*Caractéristiques du Chef de Ménage à partir de la base mergée*

**Distribution par ethnie**

```{r}
par_ethnie <- left_merge %>%
  group_by(hhid) %>%                
  summarize(nb_chefs = n()) %>%      
  ungroup()                          
print(par_ethnie)

```



**Evaluons la distribution des ménages par miliue de résidence**
```{r}
men_mil <- left_merge %>% 
  select(hhid, milieu) %>%      
  group_by(milieu) %>%              
  summarize(nb_menages = n()) %>%    # Compte le nombre de ménages par catégorie
  mutate(pourcentage = nb_menages / sum(nb_menages) * 100) %>% 
  ungroup()                          

print(men_mil)
```

La répartition des ménages entre les deux milieux est quasi équilibrée, avec le milieu rural représentant 50,61% des ménages tandis que le milieu urbain regroupe 49,39% des ménages.

**Trouvons l age moyen des chefs de menage selon leur ethnie**

```{r}
age_ethnie <- left_merge %>% 
  group_by(ethnie) %>%                            
  summarize(
    age_moyen = mean(age, na.rm = TRUE),        
     ) %>% 
print(age_ethnie)

```


*Autres types de jointures*

*Inner join*
Conserve uniquement les individus qui ont une correspondance dans la base des ménages :

```{r}

#inner_merge <- individu %>%
 # inner_join(menage, by = "hhid")
```

*Full join*
Combine toutes les observations, qu'elles aient ou non une correspondance :

```{r}
#full_merge <- individu %>%
 # full_join(menage, by = "hhid")
```

*Right join*
Conserve tous les ménages (menages), même si certains n'ont pas de correspondance dans la base des individus :

```{r}

#right_merge <- individu %>%
 # right_join(menage, by = "hhid")
```



