---
title: "Paul_BALAFAI_TP9"
output: html_document
output_dir: "../Sorties/Paul_BALAFAI_TP9.html"
---

```{r, setup}
knitr::opts_knit$set(output.dir = "../Sorties/Paul_BALAFAI_TP9.html")
```


#####**importation des pacakges**

```{r packages}
 # Install pacman from CRAN if not installed
if (!requireNamespace("pacman", quietly = TRUE)) {
 
  install.packages("pacman")
}

pacman::p_load(tidyverse, haven, labelled, gtsummary) #pacman vérifie si les packages sont déjà installés et les charge, sinon il les télécharge avant de les charger
```

```{r bases welfare ehcvm}
welfare_2018 <- haven::read_dta("../datas/ehcvm_welfare_SEN2018.dta")
welfare_2021 <- haven::read_dta("../datas/ehcvm_welfare_sen2021.dta")
```


# **Section 1 : Analyse et comparaison des bases**

Pour un meilleur traitement, nous commençons par analyser et comprendre les deux bases, afin de voir les similitudes et les divergences.

## **Vérification des doublons**

```{r detection de doublons}
cat(
  "Nombre de doublons présents dans la base welfare 2018 :",
  sum(duplicated(welfare_2018[, c("grappe", "menage")])), "\n"
)

cat(
  "Nombre de doublons présents dans la base welfare 2021 :",
  sum(duplicated(welfare_2021[, c("grappe", "menage")]))
)
```

Touts les deux bases n'ont pas de ménage dupliqué.

## **Vérification des valeurs manquantes**

```{r detection de valeurs manquantes}
# Calculer le nombre de valeurs manquantes par variable (colonne)
print("Valeurs manquante base 2018")
NA_base_2018 <- colSums(is.na(welfare_2018))
NA_base_2018

print("Valeurs manquante base 2021")
NA_base_2021 <- colSums(is.na(welfare_2021))

NA_base_2021
```

En considérant les deux bases, nous avons pas trop de valeurs manquantes. Seulement deux variables en présentent en 2021 et une en 2018.


## **Informations collectées**

Nous cherchons à avoir un aperçu de l'ensemble des variables issue des deux bases. Pour chacune, nous dirons si elle est dans une seule base ou dans les deux.


```{r detection de variables communes}
vars_2018 <- colnames(welfare_2018) # liste des variables en 2018

vars_2021 <- colnames(welfare_2021) # liste des variables en 2021

# Identifions les variables communes
vars_communes <- intersect(vars_2018, vars_2021) # prend les variables qui sont à la fois dans les deux bases

# Variables présentes uniquement en 2018
vars_only_2018 <- setdiff(vars_2018, vars_2021) # Garde les variables de vars_2018 qui ne sont pas dans vars_2021

# Variables présentes uniquement en 2021
vars_only_2021 <- setdiff(vars_2021, vars_2018) # Garde les variables de vars_2021 qui ne sont pas dans vars_2018
```

Renommons celle de 2021 en halfab.

```{r harmonisation du nom des variables}
# Renommons halfa en halfab

welfare_2021 <- welfare_2021 %>% rename("halfab" = "halfa")

# Ajoutons cette variables à la liste des variables communes.

vars_communes <- append(vars_communes, "halfab")
```


## **Vérification de la labélisation**

Dans cette section, nous verifions si pour les variables communes, nous avons les mêmes labels. Pour ce faire, nous parcourons la liste des variables communes et nous récupérons les labels de chaque variable en 2018 et en 2021. Une fois cela fait, nous les comparons pour voir s'il y a incohérence ou pas.


```{r}
variable_label_diff <- c() # créer une liste vide

for (variable in vars_communes) { # parcourir les variables en communs dans les deux bases

  if (labelled::is.labelled(welfare_2018[[variable]])) { # vérifier si la variable en 2018 est labéliser

    value_label_2018 <- labelled::val_labels(welfare_2018[[variable]]) # recupérer les labels de la variable en 2018
  } else {
    value_label_2018 <- NULL # Mettre vide dans le cas ou la variable en 2018 n'est pas labéliser
  }

  if (labelled::is.labelled(welfare_2021[[variable]])) { # vérifier si la variable en 2021 est labéliser

    value_label_2021 <- labelled::val_labels(welfare_2021[[variable]]) # recupérer les labels de la variable en 2021
  } else {
    value_label_2021 <- NULL # Mettre vide dans le cas ou la variable en 2021 n'est pas labéliser
  }

  if (!identical(value_label_2018, value_label_2021)) { # Vérifier si les labels de la variable  sont identiques entre 2018 et 2021

    variable_label_diff <- append(variable_label_diff, variable) # Si les labels diffèrent, alors ajouter le nom de la variable à la liste créer
    print(variable)
  }
}
```

Par suite, il faut afficher pour chacune des variables détectées, les labels en 2018 et en 2021, les analyser et determiner l'origine des différences s'il y en a et par suite les harmoniser. 




## Vérification et correction des incohérences

### Traitement de la variable **hnation**

 - Visualistion de la distibution 
 - Détection de l'incohérence
 - Correction de l'incohérence
 - Revisualisation pour confirmation
 
 
```{r}
labelled::val_labels(welfare_2018$hnation)
```

```{r}
labelled::val_labels(welfare_2021$hnation)
```
```{r}
welfare_2021 %>%
  to_factor() %>% # labéliser
  select(hnation) %>% # selection des variables qui vont s'afficher
  tbl_summary(
    missing = "always", # afficher les valeurs manquantes
    missing_text = "Valeurs manquantes"
  ) %>% modify_header(label = "Nationalite CM")
```
 


```{r}
welfare_2021 <- welfare_2021 %>%
  mutate(hnation = dplyr::recode(hnation,
    `4` = 3, # Remplace la modalité 4 par 3
    `8` = 4, # Remplace la modalité 8 par 4
    `10` = 5, # Remplace la modalité 10 par 5
    `11` = 6, # Remplace la modalité 11 par 6
    `13` = 7, # Remplace la modalité 13 par 7
    `15` = 8, # Remplace la modalité 15 par 8
    `12` = 9, # Remplace la modalité 12 par 9
    `17` = 11, # Remplace la modalité 17 par 11
    `18` = 12, # Remplace la modalité 18 par 12
    `3` = 10, `5` = 10, `6` = 10, `7` = 10, `9` = 10, `14` = 10 # Remplace les modalités (3,9,14,5,6,7) par 10
  ))
```

**Affectons les labels de 2018 à ceux de 2021**

Cela est possible car nos avons recoder la variable de telle sorte à avoir les meme codes.

```{r}
labelled::val_labels(welfare_2021$hnation) <- labelled::val_labels(welfare_2018$hnation)
```

```{r}
welfare_2021 %>%
  to_factor() %>% # labéliser
  select(hnation) %>% # selection des variables qui vont s'afficher
  tbl_summary(
    missing = "always", # afficher les valeurs manquantes
    missing_text = "Valeurs manquantes"
  ) %>% modify_header(label="Nationalite CM")
```


### Variable hdiploma

**Detection de l'incohérence**

```{r}
val_labels(welfare_2018$hdiploma)
```

```{r}
val_labels(welfare_2021$hdiploma)
```

```{r}
welfare_2018 %>%
  to_factor() %>%
  select(hdiploma) %>%
  tbl_summary(
    missing = "always",
    missing_text = "NA"
  ) %>%  modify_header(label="diplome CM")
```

```{r}
val_labels(welfare_2018$hdiploma) <- val_labels(welfare_2021$hdiploma)
```


```{r}
welfare_2018 %>%
  to_factor() %>%
  select(hdiploma) %>%
  tbl_summary(
    missing = "always",
    missing_text = "NA"
  ) %>% modify_header(label="diplome CM")
```

### Variable hactivty7j


```{r}
val_labels(welfare_2018$hactiv7j)
```

```{r}
val_labels(welfare_2021$hactiv7j)
```
**Incohérence**
  Non concordance des codification
  
**Visualisation**

```{r}
welfare_2018 %>%
  to_factor() %>%
  select(hactiv7j) %>%
  tbl_summary(
    missing = "always",
    missing_text = "NA"
  ) %>%  modify_header(label= "Activite 7 derniers jours CM")
```



```{r}
welfare_2018 <- welfare_2018 %>%
  mutate(hactiv7j = dplyr::recode(hactiv7j,
    `2` = 4,
    `3` = 2,
    `4` = 3
  ))
```


```{r}
val_labels(welfare_2018$hactiv7j) <- val_labels(welfare_2021$hactiv7j)
```


```{r}
welfare_2018 %>%
  to_factor() %>%
  select(hactiv7j) %>%
  tbl_summary(
    missing = "always",
    missing_text = "NA"
  ) %>% modify_header(label = "Activite 7 derniers jours CM")
```


### Variable region

```{r}
val_labels(welfare_2021$region)
```

```{r}
val_labels(welfare_2018$region)
```

**incoherence**
difference de labels

```{r}
val_labels(welfare_2021$region) <- val_labels(welfare_2018$region)
```


```{r}
welfare_2021 %>%
  to_factor() %>%
  select(region) %>%
  tbl_summary(
    missing = "always",
    missing_text = "NA"
  ) %>% modify_header(label = "region" )
```


### variable hbranch

```{r}
val_labels(welfare_2021$hbranch)
```


```{r}
val_labels(welfare_2018$hbranch)
```

**incoherence**
difference de labels

```{r}
val_labels(welfare_2021$hbranch) <- val_labels(welfare_2018$hbranch)
```

### variable hcsp
```{r}
val_labels(welfare_2018$hcsp)
```

```{r}
val_labels(welfare_2021$hcsp)
```

```{r}
val_labels(welfare_2021$hcsp) <- val_labels(welfare_2018$hcsp)
```


### variable zae
```{r}
val_labels(welfare_2018$zae)

val_labels(welfare_2018$region)
```

```{r}
val_labels(welfare_2021$zae)
```


```{r}
val_labels(welfare_2021$region)
```
**Incoherences dectectees**
 difference de codification et de labels 


**Harmonisation de la codification**


```{r}
#recodage de la variable zae de la base 2018
welfare_2018 <- welfare_2018 %>%
  mutate(zae = dplyr::recode(zae,
    `1` = 11, # Remplace la modalité 1 par 11
    `2` = 3, # Remplace la modalité 2 par 3
    `3` = 5, # Remplace la modalité 3 par 5
    `4` = 7, # Remplace la modalité 4 par 7
    `5` = 9, # Remplace la modalité 5 par 9
    `6` = 1, # Remplace la modalité 6 par 1
  ))
```



visualisation
```{r}
welfare_2018 %>% select(region,zae) %>% labelled::to_factor() %>% tbl_summary(by=zae) %>% modify_header(label = "Repartition regions par zae")
```



**Harmonisation des labels**
```{r}
val_labels(welfare_2018$zae) <- val_labels(welfare_2021$zae)
```



### Vérification finale

```{r}
variable_label_diff <- c() # créer une liste vide

for (variable in vars_communes) { # parcourir les variables en communs dans les deux bases

  if (labelled::is.labelled(welfare_2018[[variable]])) { # vérifier si la variable en 2018 est labéliser

    value_label_2018 <- labelled::val_labels(welfare_2018[[variable]]) # recupérer les labels de la variable en 2018
  } else {
    value_label_2018 <- NULL # Mettre vide dans le cas ou la variable en 2018 n'est pas labéliser
  }

  if (labelled::is.labelled(welfare_2021[[variable]])) { # vérifier si la variable en 2021 est labéliser

    value_label_2021 <- labelled::val_labels(welfare_2021[[variable]]) # recupérer les labels de la variable en 2021
  } else {
    value_label_2021 <- NULL # Mettre vide dans le cas ou la variable en 2021 n'est pas labéliser
  }

  if (!identical(value_label_2018, value_label_2021)) { # Vérifier si les labels de la variable  sont identiques entre 2018 et 2021

    variable_label_diff <- append(variable_label_diff, variable) # Si les labels diffèrent, alors ajouter le nom de la variable à la liste créer
    print(variable)
  }
}
```


# Section 2 : **Jointure des 2 bases**

```{r}
# creation de variables indicatives de l'année de la source
welfare_2018 <- welfare_2018 %>% mutate(source_year = 2018)
welfare_2021 <- welfare_2021 %>% mutate(source_year = 2021)
```

**fusion**
```{r}
merged_welfare <- dplyr::bind_rows(welfare_2018, welfare_2021)
```

**Verifications sur la base fusionnée**
```{r}
# verifie si il y a des doublons dans la base fusionnée
duplicates <- merged_welfare[duplicated(merged_welfare[, c("grappe", "menage")]), ]
cat("Nombre de doublons dans la base fusionnée:", nrow(duplicates))

```

```{r, echo=FALSE}
if (nrow(duplicates) != 0) {
  print("probablement les menages ayant été enquétés à la fois en 2018 et en 2021")
}

```

```{r}
#code pour enlever les doublons dans la base si besoin
#merged_welfare <- merged_welfare[!duplicated(merged_welfare[, c("grappe", "menage")]), ]
```

**Exportation de la base fusionnée**
```{r}
# Enregistrement de la base de données fusionnée
write.csv(merged_welfare, "../Sorties/merged_welfare.csv", row.names = FALSE) # format csv
haven::write_dta(merged_welfare, "../Sorties/merged_welfare.dta") #format .dta (stata) 
```
