---
title: "Statistiques descriptives"
author: "Samba"
date: '`r Sys.Date()`'
output:
  pdf_document: default
  html_document: default
---


#Installation et importation des packages

Dans cette section, nous installons tous les packages qui servirons dans la suite.

```{r}
packages <- c("readr","utils","haven","dplyr","psych", "gtsummary", "labelled")
for (package in packages) {
  if (!requireNamespace(package, quietly = TRUE)) {  
    install.packages(package)
  }
  library(package, character.only = TRUE)
}
```

# Importation des bases

```{r cars}
menage <- haven::read_dta("../bases/ehcvm_menage_mli2021.dta")
welfare <- haven::read_dta("../bases/ehcvm_welfare_mli2021.dta")
colnames(welfare)
```


Nous selectionnons les variables de la base *menage* dont on affichera les statistiques en utilisant la fonction *tbl_summary()*

```{r}
menage %>% 
  select(logem,toit,sol)%>% 
  tbl_summary()
```

Utilisons la fonction *to_factor* du package *labelled* pour afficher les labels des variables

```{r}
menage%>% 
  labelled::to_factor()%>% 
    select(logem,toit,sol)%>%
    tbl_summary()
```

Explotons l option *label* dans *tbl_summary* labelliser les variables et *modify_header* pour le changer le titre

```{r}
menage%>% 
  labelled::to_factor()%>% 
    select(logem,toit,sol)%>%
    tbl_summary(
      label = list(logem~"Logement du ménage",
                   toit~"Toit du logemnt",
                   sol~"Le sol")) %>% 
  modify_header(label="Caracteristiques du logement du CM")

```


Ici, on fait appel à l option *statistic* pour sortir des statistique comme pour les variables numériques

```{r}
menage%>% 
  labelled::to_factor()%>% 
    select(logem,toit,sol,superf,grosrum,petitrum)%>%
    tbl_summary(
      label = list(logem~"Logement du ménage",
                   toit~"Toit du logemnt",
                   sol~"Le sol"),
       statistic=list(superf ~"{mean} ({sd})",
                      grosrum~ "{mean} ({sd})",
                      petitrum~"{mean} ({sd})")
      ) 
 
```


On utilise l option *digits* ici pour préciser le nombre de chiffres après la virgule
```{r}
menage%>% 
  labelled::to_factor()%>% 
    select(logem,toit,sol,superf,grosrum,petitrum)%>%
    tbl_summary(
      label = list(logem~"Logement du ménage",
                   toit~"Toit du logemnt",
                   sol~"Le sol"),
       statistic=list(superf ~"{mean} ({sd})",
                      grosrum~ "{mean} ({sd})",
                      petitrum~"{mean} ({sd})"),
      #digits everything()~c(0,0,0)
      digits = list(superf~2)
      ) 
```

Ici, on utilise l option *missing* pour afficher les valeurs manquantes en labélisant

```{r}
menage%>% 
  labelled::to_factor()%>% 
    select(logem,toit,sol,superf,grosrum,petitrum)%>%
    tbl_summary(
      label = list(logem~"Logement du ménage",
                   toit~"Toit du logemnt",
                   sol~"Le sol"),
       statistic=list(superf ~"{mean} ({sd})",
                      grosrum~ "{mean} ({sd})",
                      petitrum~"{mean} ({sd})"),
      missing = "always",
      missing_text = "Valeurs manquantes"
      )
```


On fait les mêmes manipulations pour la base *welfare* afin de sortir certaines statistiques pour des variables que l on choisira

```{r}
welfare%>% 
  labelled::to_factor()%>% 
    select(hgender,hage,hmstat,heduc,hdiploma,hethnie)%>%
    tbl_summary(
      label = list(hgender~"Sexe",
                   hage~"Age",
                   hmstat~"Situation matrimoniale",
                   heduc~"Education",
                   hdiploma~"Diplôme",
                   hethnie~"Ethnie"),
       #statistic=list(superf ~"{mean} ({sd})",
          #            grosrum~ "{mean} ({sd})",
           #           petitrum~"{mean} ({sd})"),
      missing = "always",
      missing_text = "Valeurs manquantes"
      ) 
```

