---
title: "TP2_Dior_MBENGUE"
author: "Dior MBENGUE"
date: "2025-01-21"
output: html_document
---

```{r setup, include=FALSE}
knitr::opts_chunk$set(echo = TRUE)
```
chargemnet des packages

```{r}
library(utils)
library(dplyr)
```
chargement des bases ménages et individus

```{r}
menage <-utils::read.csv("../données/ehcvm_menage_sen2021.csv")
indiv <- utils::read.csv("../données/ehcvm_individu_sen2021.csv")

```


Structure de la base ménages

```{r}
utils::str(menage)
```

Structure de la base individus
```{r}
utils::str(indiv)
```
Merge des bases

```{r}
base_merge <- dplyr::left_join(indiv,menage,by="hhid")
base_merge

```
Séléctionner pour avoir le sexe du chef de ménage aprés avoir filtrer dans la base individu les chef de ménages
```{r}
resultat <- indiv%>%
            dplyr::filter(lien=="1") %>% 
            dplyr::select(hhid,sexe)
print(resultat)
  
```
Ici, on a fait une jointure entre la base nouvellement créée, resultat et la base indiv puis selectionner le sexe du chef de ménage(sexe.y) et celui des individus(sexe.x) appartenant à ce ménage


```{r}
base_sexe_cm <- dplyr::left_join(indiv,resultat,by="hhid") %>% 
                dplyr::select(numind,sexe.x,hhid,sexe.y)
base_sexe_cm

```

