---
title: "TP2"
output: html_document
date: "2025-01-21"
---

```{r setup, include=FALSE}
knitr::opts_chunk$set(echo = TRUE)
```
#chargement de données 
```{r}

library(utils)
library(dplyr)
```
```{r}
menage <- utils::read.csv("../données/ehcvm_menage_bfa2021.csv") 

```
```{r}
individu <- utils::read.csv("../données/ehcvm_individu_bfa2021.csv")
```

```{r}
str(menage)
```
```{r}
str(individu)
```
```{r}
menage 
individu
```

```{r}
base_merged <- dplyr::left_join(individu,menage,by='hhid')
base_merged

```

```{r}

# Identifier le sexe du chef de ménage 

resultats <- individu %>%
              group_by(hhid) %>%                 # Regrouper par ID_menage
              mutate(Sexe_chef = sexe[lien == "Chef de ménage"]) %>%      # Identifier le sexe du chef
              ungroup()%>%                              # Désactiver le regroupement
              select(hhid,pid,sexe,Sexe_chef)
            
print(resultats)

```

*Merge des bases*

**Différents type de merge**
  * - *inner_join()* :Conserve uniquement les lignes qui ont des correspondances dans les deux tables.
  
  * - *rigth_join()* : Conserve toutes les lignes de la deuxième table (droite) et ajoute les correspondances de la première table (gauche). Les valeurs manquantes sont remplies par NA.
  
  * - *left_join()* :Conserve toutes les lignes de la première table (gauche) et ajoute les correspondances de la deuxième table (droite). Les valeurs manquantes sont remplies par NA
  
  * - *full_join()* : Conserve toutes les lignes des deux tables, qu'il y ait correspondance ou non. Les valeurs manquantes sont remplies par NA.
 
*Ici, l'objectif est de donner à chaque individu, le ménage corrrepondant*. Donc nous utiliserons la jointure gauche (left_join())

```{r}

base_merge <-  dplyr::left_join(individu,menage, by = "hhid")
base_merge

```

*Type de logement pour chaque individu*

```{r}

result <-  base_merge %>% 
            select(pid,logem)
result

```


```{r}

```


