---
title: "Test"
author: "RASAMOELINA Paulinah"
date: "`r Sys.Date()`"
output:
  word_document: default
  pdf_document: default
  html_document: default
---

```{r setup, include=FALSE}
knitr::opts_chunk$set(echo = TRUE)
```
# Partie 1 : Gestion et nettoyage des bases de données

### Installation et importation des packages

### Dans cette section, nous installons tous les packages qui servirons dans la suite.

```{r results=FALSE,message=FALSE}

packages <- c("readr","cardx","haven","utils","dplyr","gtsummary","gt","labelled","survey","tidyr","ggplot2","naniar")

for (package in packages) {
  if (!requireNamespace(package, quietly = TRUE)) {   # Vérifie si le package n'est pas encore installé
    install.packages(package)
  }
  library(package, character.only = TRUE) # Charge le package
}

#library(haven)  # Pour importer les fichiers .dta
#library(dplyr)  # Pour la manipulation des données
#library(tidyr)  # Pour le nettoyage des données
#library(gtsummary)  # Pour les statistiques descriptives
#library(ggplot2)  # Pour la visualisation des données
```


### Section I : Importation et analyse des  bases


### Importation des bases

```{r}
## Bases mother_baseline,mother_endline,child_baseline,menage

food_comp_mother_baseline <- haven::read_dta("../donnees/food_comp_mother_baseline.dta") # Base des mères (Baseline)
food_comp_mother_endline <- haven::read_dta("../donnees/food_comp_mother_endline.dta")# Base des mères (Endline)
food_comp_child_baseline <-haven::read_dta("../donnees/food_comp_child_baseline.dta") #Base des enfants (Baseline)
food_comp_child_endline <- haven::read_dta("../donnees/food_comp_child_endline.dta") # Base des enfants (Endline)
base_menage <- haven::read_dta("../donnees/base_menage.dta") # Base des ménages

```

### Structure des bases

```{r}
utils::str(food_comp_mother_baseline)

```
```{r}
utils::str(food_comp_mother_endline)

```
```{r}
utils::str(food_comp_child_baseline)

```
```{r}
utils::str(food_comp_child_endline)

```
```{r}
utils::str(base_menage)
```


## 1.Vérification et suppression des doublons
```{r}
cat("Nombre de doublons dans mother_baseline:", nrow(food_comp_mother_baseline) - nrow(distinct(food_comp_mother_baseline)), "\n")
food_comp_mother_baseline <- distinct(food_comp_mother_baseline)  

cat("Nombre de doublons dans mother_endline:", nrow(food_comp_mother_endline) - nrow(distinct(food_comp_mother_endline)), "\n")
food_comp_mother_endline <- distinct(food_comp_mother_endline)  

cat("Nombre de doublons dans child_baseline:", nrow(food_comp_child_baseline) - nrow(distinct(food_comp_child_baseline)), "\n")
food_comp_child_baseline <- distinct(food_comp_child_baseline)  

cat("Nombre de doublons dans child_endline:", nrow(food_comp_child_endline) - nrow(distinct(food_comp_child_endline)), "\n")
food_comp_child_endline <- distinct(food_comp_child_endline) 

cat("Nombre de doublons dans menage:", nrow(base_menage) - nrow(distinct(base_menage)), "\n")
base_menage <- distinct(base_menage)  
```

```{r}
base_menage <- base_menage[!duplicated(base_menage), ]
cat("Nombre de doublons dans menage:", nrow(base_menage) - nrow(distinct(base_menage)), "\n")
base_menage <- distinct(base_menage)  # Suppression des doublons
```

## 2.Harmonisation des noms des variables

### 2.a. Vérification des noms de variables pour garantir la cohérence entre baseline et endline

```{r}
colnames(food_comp_mother_baseline)
colnames(food_comp_mother_endline)
```

```{r}
colnames(food_comp_child_baseline)
colnames(food_comp_child_endline)
```

```{r}
names(food_comp_mother_endline) <- names(food_comp_mother_baseline)  # Harmonisation des noms des colonnes
names(food_comp_child_endline) <- names(food_comp_child_baseline)  # Harmonisation des noms des colonnes
```

## 2.b. Nom des colonnes dans la base menage
```{r}
colnames(base_menage)
```

## 3. Gestion des valeurs manquantes
```{r}
val_manq1<-sum(is.na(food_comp_mother_baseline))
print(val_manq1)

val_manq2<-sum(is.na(food_comp_mother_endline))
print(val_manq2)

val_manq3<-sum(is.na(food_comp_child_baseline))
print(val_manq3)

val_manq4<-sum(is.na(food_comp_child_endline))
print(val_manq4)

val_manq5<-sum(is.na(base_menage))
print(val_manq5)

```
```{r}
# Correction des données manquantes si possible
# Noms remplacerons les NA par la moyenne pour les variables numériques dans chaquebase de donnée
food_comp_mother_baseline <- food_comp_mother_baseline %>%
  mutate(across(where(is.numeric), ~ ifelse(is.na(.), mean(., na.rm = TRUE), .)))

food_comp_mother_endline <- food_comp_mother_endline %>%
  mutate(across(where(is.numeric), ~ ifelse(is.na(.), mean(., na.rm = TRUE), .)))

food_comp_child_baseline <- food_comp_child_baseline %>%
  mutate(across(where(is.numeric), ~ ifelse(is.na(.), mean(., na.rm = TRUE), .)))

food_comp_child_endline <- food_comp_child_endline %>%
  mutate(across(where(is.numeric), ~ ifelse(is.na(.), mean(., na.rm = TRUE), .)))

base_menage <- base_menage %>%
  mutate(across(where(is.numeric), ~ ifelse(is.na(.), mean(., na.rm=TRUE),.)))
```

## 4.Consommation d'énergie moyenne pour chaque repas

```{r}
# Calculer la moyenne de energ_kcal par groupe de s1_q0
consommation_moyenne_par_groupe <- food_comp_child_baseline %>%
  group_by(s1_q0) %>%
  summarise(consommation_moyenne = mean(energ_kcal, na.rm = TRUE))

# Afficher le résultat
print(consommation_moyenne_par_groupe)
```

## 5. Sauvegarde des bases
```{r}
# 1. Charger et sauvegarder la base food_comp_mother_baseline.dta en mother_baseline_v1.dta
# Charger la base de données food_comp_mother_baseline.dta
mother_baseline <- food_comp_mother_baseline

# Effectuer toutes les corrections et vérifications nécessaires dans la base (assurées précédemment)

# Sauvegarder la base corrigée sous un nouveau nom "mother_baseline_v1.dta"
write_dta(mother_baseline, "mother_baseline_v1.dta")
# Message pour indiquer que le fichier a été sauvegardé
cat("La base mother_baseline a été sauvegardée sous le nom 'mother_baseline_v1.dta'.\n")

# 2. Charger et sauvegarder la base food_comp_mother_endline.dta en mother_endline_v1.dta
# Charger la base de données food_comp_mother_endline.dta
mother_endline <- food_comp_mother_endline

# Effectuer toutes les corrections et vérifications nécessaires dans la base (assurées précédemment)

# Sauvegarder la base corrigée sous un nouveau nom "mother_endline_v1.dta"
write_dta(mother_endline, "mother_endline_v1.dta")
# Message pour indiquer que le fichier a été sauvegardé
cat("La base mother_endline a été sauvegardée sous le nom 'mother_endline_v1.dta'.\n")

# 3. Charger et sauvegarder la base food_comp_child_baseline.dta en child_baseline_v1.dta
# Charger la base de données food_comp_child_baseline.dta
child_baseline <- food_comp_child_baseline

# Effectuer toutes les corrections et vérifications nécessaires dans la base (assurées précédemment)

# Sauvegarder la base corrigée sous un nouveau nom "child_baseline_v1.dta"
write_dta(child_baseline, "child_baseline_v1.dta")
# Message pour indiquer que le fichier a été sauvegardé
cat("La base child_baseline a été sauvegardée sous le nom 'child_baseline_v1.dta'.\n")

# 4. Charger et sauvegarder la base food_comp_child_endline.dta en child_endline_v1.dta
# Charger la base de données food_comp_child_endline.dta
child_endline <- food_comp_child_endline

# Effectuer toutes les corrections et vérifications nécessaires dans la base (assurées précédemment)

# Sauvegarder la base corrigée sous un nouveau nom "child_endline_v1.dta"
write_dta(child_endline, "child_endline_v1.dta")
# Message pour indiquer que le fichier a été sauvegardé
cat("La base child_endline a été sauvegardée sous le nom 'child_endline_v1.dta'.\n")

# 5. Charger et sauvegarder la base base_menage.dta en base_menage_final.dta
# Charger la base de données base_menage.dta
base_menage <- base_menage

# Effectuer toutes les corrections et vérifications nécessaires dans la base (assurées précédemment)

# Sauvegarder la base corrigée sous un nouveau nom "base_menage_final.dta"
write_dta(base_menage, "base_menage_final.dta")
# Message pour indiquer que le fichier a été sauvegardé
cat("La base base_menage a été sauvegardée sous le nom 'base_menage_final.dta'.\n")

# Fin du processus de sauvegarde
cat("Tous les fichiers ont été sauvegardés avec succès.\n")
```

# Partie 2

```{r}
mother_endline_v1 <- haven::read_dta("mother_endline_v1.dta")
child_endline_v1 <-  haven::read_dta("child_endline_v1.dta")
```


## 1. Empilement et Fusion des données (Baseline)
```{r}
mother_chil_endline_v1 <- bind_rows(mother_endline_v1,child_endline_v1) %>% # empiler les deux bases 
                          arrange(hhid,s1_q2) # trié suivant le numéro du ménage et suivant la personne qui a consommé

# Renommer les colonnes de consommation d'énergie et nutriments en ajoutant "_b"

mother_chil_endline_v1 <- mother_chil_endline_v1 %>%
  rename_with(~paste0(., "_e"),  # Renommer le nom de la variable par le nom concatener avec _b
              .cols = energ_kcal:vit_c_mg) # spécifie les variables concernées par l'opération 

```

### Créez une base de données qui résume les consommations journalières totales par individu (somme des 4 repas) pour l’énergie et tous les nutriments en utilisant la commande collapse.

```{r}

# Calculer la somme pour chaque variable entre energ_kcal_b et vit_c_mg_b
base <- mother_chil_endline_v1 %>%
  group_by(hhid, s1_q2) %>% ## Grouper suivant le numér du ménage et suivant le fait que ça soit mere ou enfant
  summarise(across(energ_kcal_e:vit_c_mg_e, \(x) sum(x, na.rm = TRUE)), .groups = "drop") # calculons la somme des consommation par individu et en ignorant les valeurs manquantes

base # Afficher la base


# Renommer les colonnes en supprimant le suffixe "_e"
names(base) <- gsub("_e$", "", names(base))
write_dta(base, "base.dta")
# Afficher les nouveaux noms des colonnes
names(base)

```

```{r}
colnames(base)
```

### Sauvegarder la base de données finale contenant seulement les hhid s1_q2 energ_kcal  protein_g lipid_tot_g calcium_mg iron_mg zinc_mg sous le nom « endline_final.dta ». Veuillez noter que pour cette base de données, pour chaque ménage, nous avons une ligne pour la mère et une ligne pour l’enfant.




```{r}
# Charger les bases de données baseline et endline
endline_final <- read_dta("endline_final.dta")
# Vérifier les colonnes avant la fusion

colnames(endline_final)
```
