---
title: 'TP8 : Cartographie sur R'
author: "SOMA Ben Idriss & BERETE Mamady"
date: "`r Sys.Date()`"
output:
  word_document:
    toc: false
  pdf_document:
    latex_engine: xelatex
    keep_tex: true
    toc: false
    number_sections: false
  html_document:
    toc: false
    df_print: paged
header-includes:
- \usepackage{hyperref}
- \usepackage{amsmath}
- \usepackage{amssymb}
- \usepackage{graphicx}
- \usepackage{fontspec}
- \setmainfont{Cambria}
- \setsansfont{Franklin Gothic Demi Cond}
- \setmonofont{Courier New}
- \usepackage[margin=1in]{geometry}
- \usepackage{titlesec}
- \titleformat{\section}{\Huge\bfseries\color{black}}{\thesection}{1em}{}
- \titleformat{\subsection}{\huge\bfseries\color{black}}{\thesubsection}{1em}{}
- \titleformat{\subsubsection}{\LARGE\bfseries\color{black}}{\thesubsubsection}{1em}{}
- \usepackage{tocloft}
- \renewcommand{\cftsecfont}{\small}
- \renewcommand{\cftsubsecfont}{\footnotesize}
- \renewcommand{\cftsecpagefont}{\small}
- \renewcommand{\cftsubsecpagefont}{\footnotesize}
- \renewcommand{\cftsecleader}{\cftdotfill{\cftdotsep}}
---

```{r setup, include=FALSE}
knitr::opts_chunk$set(echo = TRUE,message = FALSE,warning = FALSE)
```


Ce travail consiste a faire des cartes sur les différents indicateurs ou variables dans les bases EHCVM en fonction des régions , des départements et des communes . 

Nous allons Analyser les donées EHCM de deux pays : le Burkina Faso et le sénegal 

# I. Chargement et analyse des différentes bases . 

## Importation des librairies  
    sf : Pour manipuler les données spatiales
    ggplot2 : Pour la visualisation
    tmap : Pour créer des cartes interactives ou statiques
    rnaturalearth : Pour obtenir des cartes des pays
    leaflet (optionnel) : Pour une cartographie interactive en ajoutant les limites administratives
    ggspatial : Pour ajouter des éléments cartographiques comme la flèche du nord et l'échelle
    raster : Pour la manipulation des données raster
    cowplot : Pour extraire la légende et afficher la carte sans légende
    viridis : Pour la palette de couleurs viridis
    

```{r}

packages <- c("readr","haven","utils","dplyr", "knitr", "tidyr", "gtsummary", "labelled", "gt", "sf", "ggplot2", "tmap", "rnaturalearth", "rnaturalearthdata", "leaflet", "ggspatial", "raster", "cowplot", "viridis","ggrepel")

for (package in packages) {
  if (!requireNamespace(package, quietly = TRUE)) {   # Vérifie si le package n'est pas encore installé
    install.packages(package)
  }
  library(package, character.only = TRUE)
}
```



# Importation des bases bases du sénegal et du Burina Faso 

```{r}
# Charger les données
burkina <- haven::read_dta("../Données/EHCVM_HDX_Burkina.dta")
senegal <- haven::read_dta("../Données/EHCVM_HDX_Senegal.dta")
menage_bf <- readr::read_csv("../Données/ehcvm_menage_bfa2021-1.csv")
```


```{r}
menage_bf
```


```{r}
senegal
```

## La fusion des deux bases du Burkina Faso


```{r}
merge_menage <- dplyr::left_join(burkina,menage_bf,by="hhid")
merge_menage
```


## Structure variables de la base  merge_menage du Burkina

```{r}
print("noms de colonnes  de la Base mergéé")
colnames(merge_menage)

print("Les variables de la merge_menage ")
View(merge_menage)
```


On va afficher les données en facteur 

```{r}
senegal <- senegal %>% labelled::to_factor()
burkina<- burkina %>% labelled::to_factor()

senegal


```


## La recherche, correction et l'affichage des variables

colonne de la base  individu du Burkina 
```{r}
# La recherche et la correction des colonnes avec des espaces, points, ou caractères spéciaux:
colnames(burkina) <- make.names(colnames(burkina), unique = TRUE)


colnames(burkina)
```

colonnes de la base individu  du Senegal 

```{r}
# La recherche et la correction des colonnes avec des espaces, points, ou caractères spéciaux:
colnames(senegal) <- make.names(colnames(senegal), unique = TRUE)

#  Les variables des bases
colnames(senegal)

```
on va analyser les noms des colonnes 

```{r}
colnames(senegal)

```

```{r}
colnames(burkina)
```

# Nombre de lignes et de colonnes  dans les bases 

Nombres d'observations de la base du Burkina 
```{r}
dim(burkina)

```

Nombres d'observations de la base du sénegal 

```{r}

dim(senegal)  # Renvoie (nombre de lignes, nombre de colonnes)


```
# Informations géographiques du Burkina Faso et du Sénegal 

# Burkina 
 Le Burkina Faso  est subdivisé en 13 régions administratives et 
 territoriales , elles-mêmes divisées administrativement en 45 
 provinces et en départements , ou territorialement en communes 
34 urbaines ou 306 rurales.

# senegal 
Il est subdivisé en 14 régions , 46 communes et 125 départements . 



# II. Répresentations des différentes cartes 

On va répresenter le globe terrestre ensuite la carte de l'Afrique avec le Sénegal et le Burkna Faso

# Carte du monde


```{r}
# Charger la carte du monde
monde <- ne_countries(scale = "medium", returnclass = "sf")

# Carte des pays
ggplot(data = monde) +
  geom_sf(fill = "lightblue", color = "black") +
  ggtitle("Carte du monde ") +
  theme_minimal()
world <- ne_countries(scale = "medium", returnclass = "sf")

```

# Position du Burkina et du Sénegal  en Afrique 
 
```{r,fig.width=8, fig.height=6}


# Charger la carte de l'Afrique
afrique <- ne_countries(continent = "Africa", returnclass = "sf")

# Ajouter une colonne de classification pour la légende
afrique <- afrique %>%
  mutate(categorie = ifelse(name %in% c("Burkina Faso", "Senegal"), name, "Autres pays"))

# Tracer la carte avec une légende
ggplot(afrique) +
  geom_sf(aes(fill = categorie), color = "black") +  # Colorier les pays en fonction de leur catégorie
  scale_fill_manual(values = c("Burkina Faso" = "lightblue", 
                               "Senegal" = "lightgreen", 
                               "Autres pays" = "gray90"), 
                    name = "Pays mis en avant") +  # Personnaliser la légende
  theme_minimal() +
  labs(title = "Carte de l'Afrique avec le Burkina Faso et le Sénégal")


```
Le Burkina et le Sénegal sont des pays situés en Afrique de l'Ouest.

On va visionner maintenant  les cartes de chaque pays . 


# Cartes des pays 

1. Carte du Burkina 

```{r,fig.width=8, fig.height=6}


# Charger les pays autour du Burkina Faso
pays_limitrophes <- c("Burkina Faso", "Mali", "Niger", "Ghana", "Togo", "Benin", "Côte d'Ivoire")
africa_map <- ne_countries(scale = "medium", returnclass = "sf")

# Filtrer pour ne garder que le Burkina Faso et ses voisins
region_map <- africa_map %>% filter(name %in% pays_limitrophes)
burkina_map <- region_map %>% filter(name == "Burkina Faso")

# Obtenir les coordonnées des centres des pays pour placer les labels
region_centroids <- region_map %>%
  mutate(centroid = st_centroid(geometry)) %>%
  cbind(st_coordinates(.$centroid))  # Ajouter les coordonnées sous forme de colonnes X et Y

# Tracer la carte
ggplot() +
  # Pays limitrophes en gris clair
  geom_sf(data = region_map, fill = "gray85", color = "white") +
  # Burkina Faso en bleu distinct
  geom_sf(data = burkina_map, fill = "#1f78b4", color = "black") +
  # Ajouter les noms des pays au centre
  geom_text(data = region_centroids, aes(x = X, y = Y, label = name),
            color = "black", size = 3, fontface = "bold") +
  # Personnalisation
  theme_minimal() +
  labs(title = "Carte du Burkina Faso et de ses pays limitrophes") +
  theme(plot.title = element_text(hjust = 0.5, size = 14, face = "bold"))


```

2. Carte du sénegal 

```{r,fig.width=8, fig.height=6}


# Définir le Sénégal et ses pays voisins
pays_limitrophes <- c("Senegal", "Mauritania", "Mali", "Guinea", "Gambia", "Guinea-Bissau")
africa_map <- ne_countries(scale = "medium", returnclass = "sf")

# Filtrer pour ne garder que le Sénégal et ses voisins
region_map <- africa_map %>% filter(name %in% pays_limitrophes)
senegal_map <- region_map %>% filter(name == "Senegal")

# Obtenir les coordonnées des centres des pays pour placer les labels
region_centroids <- region_map %>%
  mutate(centroid = st_centroid(geometry)) %>%
  cbind(st_coordinates(.$centroid))  # Ajouter les coordonnées sous forme de colonnes X et Y

# Tracer la carte
ggplot() +
  # Pays limitrophes en gris clair
  geom_sf(data = region_map, fill = "gray85", color = "white") +
  # Sénégal en bleu distinct
  geom_sf(data = senegal_map, fill = "#1f78b4", color = "black") +
  # Ajouter les noms des pays au centre
  geom_text(data = region_centroids, aes(x = X, y = Y, label = name),
            color = "black", size = 3, fontface = "bold") +
  # Personnalisation
  theme_minimal() +
  labs(title = "Carte du Sénégal et de ses pays limitrophes") +
  theme(plot.title = element_text(hjust = 0.5, size = 14, face = "bold"))


```


# la carte du sénegal avec les régions 

Pour cela on va importer le fichier shapefile sur les regions du senegal. 

```{r}
senegal_shp_r <- st_read("../Données/Region/sen_admbnda_adm1_anat_20240520.shp")
```

```{r}
senegal_shp_r
```



# carte du sénégal en fonction des régions  

```{r,fig.width=8, fig.height=6}

senegal_shp_r <- st_transform(senegal_shp_r, crs = 32628) # Utilisez un CRS approprié pour le Sénégal


# Créer une palette de couleurs personnalisée
unique_regions <- unique(senegal_shp_r$ADM1_FR)
n_regions <- length(unique_regions)

# Créer un vecteur de couleurs
my_colors <- rainbow(n_regions) # Par exemple, utilisez une palette de couleurs arc-en-ciel

ggplot(data = senegal_shp_r) +
  geom_sf(aes(fill = ADM1_FR), color = "black") +
  scale_fill_manual(values = my_colors) + # Utilisez votre palette personnalisée
  geom_sf_text(aes(label = ADM1_FR), size = 3, color = "black") +
  labs(title = "Carte des Régions du Sénégal") +
  theme_minimal() +
  theme(legend.position = "right")


```


# carte du sénegal en fonction des departements 

On importe les données shapefiles sur les départements. 

```{r}

senegal_shp_c <- st_read("../Données/Departement/sen_admbnda_adm2_anat_20240520.shp")

senegal_shp_c <- st_transform(senegal_shp_c, crs = 32628) # Utilisez un CRS approprié pour le Sénégal

View(senegal_shp_c)

```

```{r}

unique_commune <- unique(senegal_shp_c$ADM2_FR)
n_commune <- length(unique_commune)
n_commune

```
il ya 46 communes au total 


```{r, fig.width=12, fig.height=8}

# Créer un vecteur de couleurs pour la carte 
my_colors <- rainbow(n_commune) # Palette de couleurs arc-en-ciel

# Créer la carte
ggplot(data = senegal_shp_c) +
  geom_sf(aes(fill = ADM2_FR), color = "black") + # Remplissage basé sur les communes
  scale_fill_manual(values = my_colors, name = "Communes") + # Palette personnalisée et nom de la légende
  labs(title = "Carte des departements  du Sénégal") + # Titre de la carte
  theme_minimal() +
  theme(legend.position = "right", # Positionner la légende à droite
        legend.key.size = unit(0.8, "cm"), # Ajuster la taille des clés de légende
        legend.title = element_text(size = 8), # Taille du titre de la légende
        legend.text = element_text(size = 9)) # Taille du texte de la légende


```


# carte du sénegal en fonction des departements 


```{r}
senegal_shp_d <- st_read("../Données/Commune/sen_admbnda_adm3_anat_20240520.shp")

senegal_shp_d <- st_transform(senegal_shp_d, crs = 32628) # Utilisez un CRS approprié pour le Sénégal

View(senegal_shp_d)

```

```{r}

# Créer une palette de couleurs personnalisée
unique_departement <- unique(senegal_shp_d$ADM3_FR) # Assurez-vous que cette variable est correcte
n_departement <- length(unique_departement) # Correction du nom de la variable

n_departement
```
Il ya donc 125 départements au total 


```{r,fig.width=8, fig.height=6}


# Créer un vecteur de couleurs
my_colors <- rainbow(n_departement) # Palette de couleurs arc-en-ciel

# Créer la carte avec les labels décalés sur le côté
ggplot(data = senegal_shp_d) + 
  geom_sf(aes(fill = ADM3_FR), color = "black") + # Remplissage basé sur les départements
  scale_fill_manual(values = my_colors, name = "Départements") + # Palette personnalisée
  labs(title = "Carte des départements du Sénégal") + # Titre de la carte
  theme_minimal() +
  theme(legend.position = "none", # Supprimer la légende
        plot.margin = margin(1, 1, 1, 1, "cm")) 


```

# Répresentations des variables en fonction des régions , communes et départements du sénegal 

#A. Senegal 

# Repartition du taux de scolarisation par département 
Nous allons répresenter construire un indicateur sur le taux de scolarisation et répresenter  en fonction  des départements. 

```{r,fig.width=8, fig.height=6}
# Joindre les données aux shapefiles
senegal$scol <- as.integer(senegal$scol)
senegal_agg <- senegal %>%
  group_by(ADM1_FR) %>%
  summarise(scolarisation = mean(scol, na.rm = TRUE)) # Calculer la moyenne

senegal_map <- senegal_shp_r %>% left_join(senegal_agg, by = c("ADM1_FR"))

# Fonction pour tracer une carte
plot_map <- function(data, var, title) {
  ggplot(data) +
    geom_sf(aes(fill = !!sym(var)), color = "black") +  # Remplissage basé sur la variable
    scale_fill_viridis_c(name = "Taux de scolarisation  par région ") +  # Titre de la légende
    geom_sf_text(aes(label = ADM1_FR), size = 4, color = "black", 
                 position = position_nudge(y = 0.2)) +  # Ajouter les étiquettes des régions
    theme_minimal() +
    labs(title = title, fill = var)   # Titre et légende
}

# Générer la carte
plot_map(senegal_map, "scolarisation", "Taux de scolarisation")


```

Nous avons calculé un indicateur qui répresente le taux de scolarisation par département . 
les taux de scolarisation varient de 1 a 1.5 . 
les départements en gris sont ceux qui n'ont donné aucune information sur la scolarisation 

# Répartition des salaires  par region

```{r,fig.width=8, fig.height=6}
# Joindre les données aux shapefiles
senegal_agg <- senegal %>%
  group_by(ADM1_FR) %>%
  summarise(salaire = mean(salaire, na.rm = TRUE)) # Calculer la moyenne

senegal_map <- senegal_shp_r %>% left_join(senegal_agg, by = c("ADM1_FR"))

# Fonction pour tracer une carte
plot_map <- function(data, var, title) {
  ggplot(data) +
    geom_sf(aes(fill = !!sym(var)), color = "black") +  # Remplissage basé sur la variable
    scale_fill_viridis_c(name = "Salaire moyen") +  # Titre de la légende
    geom_sf_text(aes(label = ADM1_FR), size = 4, color = "black", 
                 position = position_nudge(y = 0.2)) +  # Ajouter les étiquettes des régions
    theme_minimal() +
    labs(title = title, fill = var)   # Titre et légende
}

# Générer la carte
plot_map(senegal_map, "salaire", "Salaire moyen par région")


```
On remarque que les salaires les plus élevés sont dans la région de Kolda et les salaires les plus faibles sont a saint-Louis et Tambacounda.


#B.Burkina Faso 

```{r}
merge_menage
```


## le calcul de certains indicateurs selon la région
```{r}

# Le nombre de gros ruminants par région
  base_grosrumsum <- merge_menage %>% 
  group_by (ADM1_FR) %>% 
  summarise (grosrumsum = sum(grosrum, na.rm = TRUE))
              
# Le nombre de petit ruminants par région
  base_petitrum <- merge_menage %>% 
  group_by (ADM1_FR) %>% 
  summarise (petitrum = sum(petitrum, na.rm = TRUE))

# Le nombre moyen de voleil par région
  base_volaille <- merge_menage %>% 
  group_by (ADM1_FR) %>% 
  summarise (volail = sum(volail, na.rm = TRUE))
               
# Le nombre de superficie agricole par région
  base_superficie <- merge_menage %>% 
  group_by (ADM1_FR) %>% 
  summarise(superf = round(sum(superf, na.rm = TRUE), 3))
  
```

## La fusion des bases contenant des statistiques 

```{r}
region <- st_read("../Données/Region/bfa_admbnda_adm1_igb_20200323.shp")  # 2er découpage (régions)
province <- st_read("../Données/Departement/bfa_admbnda_adm2_igb_20200323.shp")  # 3e découpage (provinces)
commune <- st_read("../Données/Commune/bfa_admbnda_adm3_igb_20200323.shp")  # 4e découpage (communes)

region_grosrum <- dplyr::left_join(region,base_grosrumsum,by=c("ADM1_FR"))

region_petitrum <- dplyr :: left_join(region, base_petitrum, by=c("ADM1_FR"))

region_volail <- dplyr::left_join(region,base_volaille,by=c("ADM1_FR"))

region_superf <- dplyr :: left_join(region, base_superficie, by=c("ADM1_FR"))

```


# III. Les statistiques par région

## La répartition du nombre de gros Ruminants par région au Burkina Fasso
```{r,fig.width=8, fig.height=6}
ggplot(data = region_grosrum) +
  geom_sf(aes(fill = ADM1_FR), color = "black") +
  geom_sf_text(aes(label = paste(ADM1_FR, "\n", grosrumsum)), size = 3, color = "black") +
  ggtitle("La répartition du nombre de gros Ruminants par région au Burkina Fasso") +
  theme_minimal()

```
On remarque que il ya plus de gros ruminants dans la partie Sud et Ouest du Pays dans les Régions comme les Cascades , Hauts-Bassins et Boucle du Mouhoun 


## La répartition du nombre de petit Ruminants par région au Burkina Fasso
```{r,fig.width=8, fig.height=6}

ggplot(data = region_petitrum) +
  geom_sf(aes(fill = ADM1_FR), color = "black") +
  geom_sf_text(aes(label = paste(ADM1_FR, "\n", petitrum)), size = 3, color = "black") +
  ggtitle("La répartition du nombre de petit Ruminants par région au Burkina Fasso") +
  theme_minimal()

```
On remarque que il ya plus de petits  ruminants dans la partie Sud et Ouest du Pays dans les Régions comme les Cascades , Hauts-Bassins et Boucle du Mouhoun . 



## La répartition du nombre moyen de volail par région au Burkina Fasso
```{r,fig.width=8, fig.height=6}

ggplot(data = region_volail) +
  geom_sf(aes(fill = ADM1_FR), color = "black") +
  geom_sf_text(aes(label = paste(ADM1_FR, "\n", volail)), 
               size = 3, color = "black", nudge_x = 0.8) +  # Décalage vers la droite
  ggtitle("La répartition du nombre moyen de volail par région au Burkina Faso") +
  theme_minimal() +
  theme(plot.title = element_text(hjust = 0.5))  # Centrer le titre

```

Il ya plus de volails dans la partie Centre du pays . Il Y a  peu de volails au Nord . 


## le calcul de certains indicateurs selon la province
```{r}
# Le nombre de gros ruminants par province
  base_grosrumsumP <- merge_menage %>% 
  group_by (ADM2_FR) %>% 
  summarise (grosrumsum = sum(grosrum, na.rm = TRUE))
  
# Le nombre de petit ruminants par province
  base_petitrumP <- merge_menage %>% 
  group_by (ADM2_FR) %>% 
  summarise (petitrum = sum(petitrum, na.rm = TRUE))
  
# Le nombre moyen de porc par province
  base_porckP <- merge_menage %>% 
  group_by(ADM2_FR) %>% 
  summarise(porc = round(mean(porc, na.rm = TRUE), 2))
  
# Le nombre moyen de labin par province
  base_lapinP <- merge_menage %>% 
  group_by (ADM2_FR) %>% 
  summarise (lapin = round(mean(lapin, na.rm = TRUE), 2))
               
# Le nombre moyen de voleil par province
  base_volailleP <- merge_menage %>% 
  group_by (ADM2_FR) %>% 
  summarise (volail = round(mean(volail, na.rm = TRUE), 2))
               
# Le nombre de superficie agricole par province
  base_superficieP <- merge_menage %>% 
  group_by (ADM2_FR) %>% 
  summarise(superf = round(sum(superf, na.rm = TRUE), 3))

```

## La fusion des bases contenant des statistiques 

```{r}
province_grosrum <- dplyr::left_join(province,base_grosrumsumP,by=c("ADM2_FR"))



province_superf <- dplyr :: left_join(province, base_superficieP, by=c("ADM2_FR"))

```


# IIII. Les statistiques par province

## La répartition du nombre de gros Ruminants par province au Burkina Fasso
```{r,fig.width=8, fig.height=6}


ggplot(data = province_grosrum) +
  geom_sf(aes(fill = grosrumsum), color = "black") + 
  scale_fill_viridis_c(option = "plasma", name = "Nombre de gros ruminants") + 
  ggtitle("La répartition du nombre de gros ruminants par commune  au Burkina Faso") +
  theme_minimal()

```
La commune en gris est celle ou on n'a pas pu faire l'enquete . Les communes au Sud Ouest possèdent plus de gros ruminants . Les communes a l'Est et au Nord ont peu de gros ruminants 

```{r,fig.width=8, fig.height=6}


ggplot(data = province_superf) +
  geom_sf(aes(fill = superf), color = "black") + 
  scale_fill_viridis_c(option = "plasma", name = "superficie agricole par commune en HA") + 
  ggtitle("Communes  ") +
  theme_minimal()

```


Les communes et départements  au Sud du pays notamment la région des cascades  disposent de plus de superficie agricole tandis que les  communes du Nord disposent de peu de superficie agricole . 

# Conclusion 

Dans ce travail, nous avons exploré la cartographie sur R en utilisant diverses bibliothèques dédiées au traitement et à la visualisation des données spatiales. À travers l’analyse des bases de données EHCVM du Burkina Faso et du Sénégal, nous avons mis en évidence l’importance de la représentation cartographique pour mieux appréhender les disparités territoriales et les dynamiques socio-économiques.

L’utilisation des outils tels que sf, ggplot2, tmap et leaflet nous a permis de générer des cartes statiques et interactives mettant en valeur les différentes unités administratives de chaque pays. Nous avons également manipulé et fusionné des bases de données pour enrichir nos représentations et affiner nos analyses.

Ce TP nous a permis d’acquérir une meilleure compréhension des techniques de cartographie sous R, tout en consolidant nos compétences en manipulation et traitement de données spatiales. Les compétences développées ici sont essentielles pour toute analyse géostatistique et ouvrent la voie à des applications plus avancées, notamment en géomarketing, en planification urbaine ou encore en études environnementales.

Ainsi, la cartographie reste un outil puissant pour la prise de décision et la compréhension des réalités territoriales. Son intégration dans les études statistiques et économiques est une approche incontournable pour visualiser et interpréter efficacement les données.







