---
title: 'TP8 : Cartographie sur R'
author: "SOMA Ben Idriss & BERETE Mamady"
date: "`r Sys.Date()`"
output:
  word_document:
    toc: false
  pdf_document:
    latex_engine: xelatex
    keep_tex: true
    toc: false
    number_sections: false
  html_document:
    toc: false
    df_print: paged
header-includes:
- \usepackage{hyperref}
- \usepackage{amsmath}
- \usepackage{amssymb}
- \usepackage{graphicx}
- \usepackage{fontspec}
- \setmainfont{Cambria}
- \setsansfont{Franklin Gothic Demi Cond}
- \setmonofont{Courier New}
- \usepackage[margin=1in]{geometry}
- \usepackage{titlesec}
- \titleformat{\section}{\Huge\bfseries\color{black}}{\thesection}{1em}{}
- \titleformat{\subsection}{\huge\bfseries\color{black}}{\thesubsection}{1em}{}
- \titleformat{\subsubsection}{\LARGE\bfseries\color{black}}{\thesubsubsection}{1em}{}
- \usepackage{tocloft}
- \renewcommand{\cftsecfont}{\small}
- \renewcommand{\cftsubsecfont}{\footnotesize}
- \renewcommand{\cftsecpagefont}{\small}
- \renewcommand{\cftsubsecpagefont}{\footnotesize}
- \renewcommand{\cftsecleader}{\cftdotfill{\cftdotsep}}
---

```{r setup, include=FALSE}
knitr::opts_chunk$set(echo = TRUE)
```


Ce travail consiste a faire des cartes sur les différents indicateurs ou variables dans les bases EHCVM en fonction des régions , des départements et des communes . 

Nous allons Analyser les donées EHCM de deux pays : le Burkina Faso et le sénegal 

# I. Chargement des packages
    sf : Pour manipuler les données spatiales
    ggplot2 : Pour la visualisation
    tmap : Pour créer des cartes interactives ou statiques
    rnaturalearth : Pour obtenir des cartes des pays
    leaflet (optionnel) : Pour une cartographie interactive en ajoutant les limites administratives
    ggspatial : Pour ajouter des éléments cartographiques comme la flèche du nord et l'échelle
    raster : Pour la manipulation des données raster
    cowplot : Pour extraire la légende et afficher la carte sans légende
    viridis : Pour la palette de couleurs viridis

```{r}

packages <- c("readr","haven","utils","dplyr", "knitr", "tidyr", "gtsummary", "labelled", "gt", "sf", "ggplot2", "tmap", "rnaturalearth", "rnaturalearthdata", "leaflet", "ggspatial", "raster", "cowplot", "viridis","ggrepel")

for (package in packages) {
  if (!requireNamespace(package, quietly = TRUE)) {   # Vérifie si le package n'est pas encore installé
    install.packages(package)
  }
  library(package, character.only = TRUE)
}
```

# importation des bases

```{r}

# Charger les données
burkina <- haven::read_dta("../Données/EHCVM_HDX_Burkina.dta")
senegal <- haven::read_dta("../Données/EHCVM_HDX_Senegal.dta")
menage_bf <- readr::read_csv("../Données/ehcvm_menage_bfa2021-1.csv")
```
```{r}
View(menage_bf)
View(burkina)
```



```{r}

# La fusion des deux bases

merge_menage <- dplyr::left_join(burkina,menage_bf,by="hhid")
merge_menage

```


## Structure et les variables de la merge_menage du Burkina

```{r}
print("Structure de la Base mergéé")
str(merge_menage)

print("Les variables de la merge_menage ")
View(merge_menage)
```


```{r}
# Télécharger les données des pays
afrique <- ne_countries(continent = "Africa", scale = "medium", returnclass = "sf")
```


On va afficher les données en facteur 

```{r}
senegal <- senegal %>% labelled::to_factor()
burkina<- burkina %>% labelled::to_factor()

View(senegal)


```


## La recherche, correction et l'affichage des variables
colonne de la base  individu du Burkina 
```{r}
# La recherche et la correction des colonnes avec des espaces, points, ou caractères spéciaux:
colnames(burkina) <- make.names(colnames(burkina), unique = TRUE)


colnames(burkina)
```

colonnes de la base individu  du Senegal 

```{r}
# La recherche et la correction des colonnes avec des espaces, points, ou caractères spéciaux:
colnames(senegal) <- make.names(colnames(senegal), unique = TRUE)

#  Les variables des bases
colnames(senegal)

```


on va analyser les noms des colonnes 


```{r}
colnames(senegal)

```

```{r}
colnames(burkina)
```

# Nombre de lignes et de colonnes  dans les bases 

Nombres d'observations de la base du Burkina 
```{r}
dim(burkina)

```

Nombres d'observations de la base du sénegal 

```{r}

dim(senegal)  # Renvoie (nombre de lignes, nombre de colonnes)


```
# Chargement des données spatiales
# Burkina 
 Le Burkina Faso  est subdivisé en 13 régions administratives et 
 territoriales , elles-mêmes divisées administrativement en 45 
 provinces et en départements , ou territorialement en communes 
34 urbaines ou 306 rurales.
# senegal 
 Il est subdivisé en 14 régions , 46 communes et 125 départements . 


### on va vérifier les valeurs manquantes dans nos bases 


nombres de valeurs manquantes  par colonnes 

nombre de valeurs manquantes par région du Burkina

```{r}
colSums(is.na(burkina))  # Affiche le nombre de NA par colonne
  # Nombre total de valeurs manquantes

```


nombre de valeurs manquantes par région du sénegal

```{r}
colSums(is.na(senegal))

```

```{r}
sum(is.na(burkina))
sum(is.na(senegal))
```
On remarque que les deux bases contiennent beaucoup de valeurs manquantes 


# Position du Burkina et du Sénegal  en Afrique 
 

```{r}


# Charger la carte de l'Afrique
afrique <- ne_countries(continent = "Africa", returnclass = "sf")

# Ajouter une colonne de classification pour la légende
afrique <- afrique %>%
  mutate(categorie = ifelse(name %in% c("Burkina Faso", "Senegal"), name, "Autres pays"))

# Tracer la carte avec une légende
ggplot(afrique) +
  geom_sf(aes(fill = categorie), color = "black") +  # Colorier les pays en fonction de leur catégorie
  scale_fill_manual(values = c("Burkina Faso" = "lightblue", 
                               "Senegal" = "lightgreen", 
                               "Autres pays" = "gray90"), 
                    name = "Pays mis en avant") +  # Personnaliser la légende
  theme_minimal() +
  labs(title = "Carte de l'Afrique avec le Burkina Faso et le Sénégal")


```
On va visionner maintenant  les cartes de chaque pays . 


# Cartes des pays 

1. Carte du Burkina 

```{r}

# Charger les données géographiques du Burkina Faso
burkina_map <- ne_countries(scale = "medium", country = "Burkina Faso", returnclass = "sf")

# Tracer la carte
ggplot(data = burkina_map) +
  geom_sf(fill = "lightblue", color = "black") +
  theme_minimal() +
  labs(title = "Carte du Burkina Faso")


```

2. Carte du sénegal 

```{r}


# Charger les données géographiques du Sénégal
senegal_map <- ne_countries(scale = "medium", country = "Senegal", returnclass = "sf")



# Tracer la carte
ggplot(data = senegal_map) +
  geom_sf(fill = "lightblue", color = "black") +  # Carte avec couleur de remplissage
  theme_minimal() +
  labs(title = "Carte du Sénégal") 
    # Définir les limites



```


# la carte du sénegal avec les régions 

Pour cela on va importer le fichier shapefile sur les regions du senegal 

```{r}
senegal_shp_r <- st_read("../Données/Region/sen_admbnda_adm1_anat_20240520.shp")
```

```{r}
View(senegal_shp_r)
```



# carte du sénégal en fonction des régions  

```{r}

senegal_shp_r <- st_transform(senegal_shp_r, crs = 32628) # Utilisez un CRS approprié pour le Sénégal


# Créer une palette de couleurs personnalisée
unique_regions <- unique(senegal_shp_r$ADM1_FR)
n_regions <- length(unique_regions)

# Créer un vecteur de couleurs
my_colors <- rainbow(n_regions) # Par exemple, utilisez une palette de couleurs arc-en-ciel

ggplot(data = senegal_shp_r) +
  geom_sf(aes(fill = ADM1_FR), color = "black") +
  scale_fill_manual(values = my_colors) + # Utilisez votre palette personnalisée
  geom_sf_text(aes(label = ADM1_FR), size = 3, color = "black") +
  labs(title = "Carte des Régions du Sénégal") +
  theme_minimal() +
  theme(legend.position = "right")


```


# carte du sénegal en fonction des departements 

```{r}

senegal_shp_c <- st_read("../Données/Departement/sen_admbnda_adm2_anat_20240520.shp")

senegal_shp_c <- st_transform(senegal_shp_c, crs = 32628) # Utilisez un CRS approprié pour le Sénégal

View(senegal_shp_c)

```

```{r}

# Créer une palette de couleurs personnalisée
unique_commune <- unique(senegal_shp_c$ADM2_FR)
n_commune <- length(unique_commune)
n_commune

```
il ya 46 communes au total 


```{r, fig.width=12, fig.height=8}

# Créer un vecteur de couleurs
my_colors <- rainbow(n_commune) # Palette de couleurs arc-en-ciel


# Créer la carte
ggplot(data = senegal_shp_c) +
  geom_sf(aes(fill = ADM2_FR), color = "black") + # Remplissage basé sur les communes
  scale_fill_manual(values = my_colors, name = "Communes") + # Palette personnalisée et nom de la légende
  labs(title = "Carte des departements  du Sénégal") + # Titre de la carte
  theme_minimal() +
  theme(legend.position = "right", # Positionner la légende à droite
        legend.key.size = unit(0.8, "cm"), # Ajuster la taille des clés de légende
        legend.title = element_text(size = 8), # Taille du titre de la légende
        legend.text = element_text(size = 8)) # Taille du texte de la légende


```


# carte du sénegal en fonction des departements 


```{r}
senegal_shp_d <- st_read("../Données/Commune/sen_admbnda_adm3_anat_20240520.shp")

senegal_shp_d <- st_transform(senegal_shp_d, crs = 32628) # Utilisez un CRS approprié pour le Sénégal

```

```{r}
# Créer une palette de couleurs personnalisée
unique_departement <- unique(senegal_shp_d$ADM3_FR) # Assurez-vous que cette variable est correcte
n_departement <- length(unique_departement) # Correction du nom de la variable

n_departement
```
Il ya donc 125 départements au total 


```{r}

# Créer un vecteur de couleurs
my_colors <- rainbow(n_departement) # Palette de couleurs arc-en-ciel

# Créer la carte avec les labels décalés sur le côté
ggplot(data = senegal_shp_d) + 
  geom_sf(aes(fill = ADM3_FR), color = "black") + # Remplissage basé sur les départements
  scale_fill_manual(values = my_colors, name = "Départements") + # Palette personnalisée
  labs(title = "Carte des départements du Sénégal") + # Titre de la carte
  theme_minimal() +
  theme(legend.position = "none", # Supprimer la légende
        plot.margin = margin(1, 1, 1, 1, "cm")) 


```

# Répresentations des variables en fonction des régions , communes et départements du sénegal 

#A.Sénegal 

# Repartition du taux de scolarisation par département 

Nous allons répresenter construire un indicateur sur le taux de scolarisation et le représenter  en fonction  des départements. 

```{r}
# Joindre les données aux shapefiles
senegal$scol <- as.integer(senegal$scol)
senegal_agg <- senegal %>%
  group_by(ADM1_FR) %>%
  summarise(scolarisation = mean(scol, na.rm = TRUE)) # Calculer la moyenne

senegal_map <- senegal_shp_r %>% left_join(senegal_agg, by = c("ADM1_FR"))

# Fonction pour tracer une carte
plot_map <- function(data, var, title) {
  ggplot(data) +
    geom_sf(aes(fill = !!sym(var)), color = "black") +  # Remplissage basé sur la variable
    scale_fill_viridis_c(name = "Taux de scolarisation ") +  # Titre de la légende
    geom_sf_text(aes(label = ADM1_FR), size = 4, color = "black", 
                 position = position_nudge(y = 0.2)) +  # Ajouter les étiquettes des régions
    theme_minimal() +
    labs(title = title, fill = var)   # Titre et légende
}

# Générer la carte
plot_map(senegal_map, "scolarisation", "Taux de scolarisation")


```



Nous avons calculé un indicateur qui répresente le taux de scolarisation par département . 
les taux de scolarisation varient de 1 a 1.5 . 
les départements en gris sont ceux qui n'ont donné aucune information sur la scolarisation 

# Répartition des salaires  par region

```{r}
# Joindre les données aux shapefiles
senegal_agg <- senegal %>%
  group_by(ADM1_FR) %>%
  summarise(salaire = mean(salaire, na.rm = TRUE)) # Calculer la moyenne

senegal_map <- senegal_shp_r %>% left_join(senegal_agg, by = c("ADM1_FR"))

# Fonction pour tracer une carte
plot_map <- function(data, var, title) {
  ggplot(data) +
    geom_sf(aes(fill = !!sym(var)), color = "black") +  # Remplissage basé sur la variable
    scale_fill_viridis_c(name = "Salaire moyen") +  # Titre de la légende
    geom_sf_text(aes(label = ADM1_FR), size = 4, color = "black", 
                 position = position_nudge(y = 0.2)) +  # Ajouter les étiquettes des régions
    theme_minimal() +
    labs(title = title, fill = var)   # Titre et légende
}

# Générer la carte
plot_map(senegal_map, "salaire", "Salaire moyen par région")


```
On remarque que les salaires les plus élevés sont dans la région de Kolda et les salaires les plus faibles sont a saint-Louis et Tambacounda .

Les zones grises répresentent les zones ou il n'y a pas de  reponses correspondants le salaire. 


#B.Burkina Faso 

```{r}
View(merge_menage)
```



## le calcul de certains indicateurs selon la région
```{r}


# Le nombre de gros ruminants par région
  base_grosrumsum <- merge_menage %>% 
  group_by (ADM1_FR) %>% 
  summarise (grosrumsum = sum(grosrum, na.rm = TRUE))
              
# Le nombre de petit ruminants par région
  base_petitrum <- merge_menage %>% 
  group_by (ADM1_FR) %>% 
  summarise (petitrum = sum(petitrum, na.rm = TRUE))
  
# 
# Le nombre moyen de voleil par région
  base_volaille <- merge_menage %>% 
  group_by (ADM1_FR) %>% 
  summarise (volail = sum(volail, na.rm = TRUE))
               
# Le nombre de superficie agricole par région
  base_superficie <- merge_menage %>% 
  group_by (ADM1_FR) %>% 
  summarise(superf = round(sum(superf, na.rm = TRUE), 3))
  
```





## La fusion des bases contenant des statistiques 

```{r}
region <- st_read("Données/Region/bfa_admbnda_adm1_igb_20200323.shp")  # 2er découpage (régions)
province <- st_read("Données/Departement/bfa_admbnda_adm2_igb_20200323.shp")  # 3e découpage (provinces)
commune <- st_read("Données/Commune/bfa_admbnda_adm3_igb_20200323.shp")  # 4e découpage (communes)

region_grosrum <- dplyr::left_join(region,base_grosrumsum,by=c("ADM1_FR"))

region_petitrum <- dplyr :: left_join(region, base_petitrum, by=c("ADM1_FR"))

region_volail <- dplyr::left_join(region,base_volaille,by=c("ADM1_FR"))

region_superf <- dplyr :: left_join(region, base_superficie, by=c("ADM1_FR"))

```


# III. Les statistiques par région

## La répartition du nombre de gros Ruminants par région au Burkina Fasso
```{r}
ggplot(data = region_grosrum) +
  geom_sf(aes(fill = ADM1_FR), color = "black") +
  geom_sf_text(aes(label = paste(ADM1_FR, "\n", grosrumsum)), size = 3, color = "black") +
  ggtitle("La répartition du nombre de gros Ruminants par région au Burkina Fasso") +
  theme_minimal()

```
On remarque que il ya plus de gros ruminants dans la partie Sud et Ouest du Pays dans les Régions comme les Cascades , Hauts-Bassins et Boucle du Mouhoun 


## La répartition du nombre de petit Ruminants par région au Burkina Fasso
```{r}

ggplot(data = region_petitrum) +
  geom_sf(aes(fill = ADM1_FR), color = "black") +
  geom_sf_text(aes(label = paste(ADM1_FR, "\n", petitrum)), size = 3, color = "black") +
  ggtitle("La répartition du nombre de petit Ruminants par région au Burkina Fasso") +
  theme_minimal()

```
On remarque que il ya plus de petits  ruminants dans la partie Sud et Ouest du Pays dans les Régions comme les Cascades , Hauts-Bassins et Boucle du Mouhoun . 



## La répartition du nombre moyen de volail par région au Burkina Fasso
```{r}

ggplot(data = region_volail) +
  geom_sf(aes(fill = ADM1_FR), color = "black") +
  geom_sf_text(aes(label = paste(ADM1_FR, "\n", volail)), size = 3, color = "black") +
  ggtitle("La répartition du nombre moyen de volail par région au Burkina Fasso") +
  theme_minimal()


```

Il ya plus de volails dans la partie Centre du pays . Il Y a  peu de volails au Nord . 


## le calcul de certains indicateurs selon la province
```{r}
# Le nombre de gros ruminants par province
  base_grosrumsumP <- merge_menage %>% 
  group_by (ADM2_FR) %>% 
  summarise (grosrumsum = sum(grosrum, na.rm = TRUE))
  
# Le nombre de petit ruminants par province
  base_petitrumP <- merge_menage %>% 
  group_by (ADM2_FR) %>% 
  summarise (petitrum = sum(petitrum, na.rm = TRUE))
  
# Le nombre moyen de porc par province
  base_porckP <- merge_menage %>% 
  group_by(ADM2_FR) %>% 
  summarise(porc = round(mean(porc, na.rm = TRUE), 2))
  
# Le nombre moyen de labin par province
  base_lapinP <- merge_menage %>% 
  group_by (ADM2_FR) %>% 
  summarise (lapin = round(mean(lapin, na.rm = TRUE), 2))
               
# Le nombre moyen de voleil par province
  base_volailleP <- merge_menage %>% 
  group_by (ADM2_FR) %>% 
  summarise (volail = round(mean(volail, na.rm = TRUE), 2))
               
# Le nombre de superficie agricole par province
  base_superficieP <- merge_menage %>% 
  group_by (ADM2_FR) %>% 
  summarise(superf = round(sum(superf, na.rm = TRUE), 3))


```

## La fusion des bases contenant des statistiques 

```{r}
province_grosrum <- dplyr::left_join(province,base_grosrumsumP,by=c("ADM2_FR"))



province_superf <- dplyr :: left_join(province, base_superficieP, by=c("ADM2_FR"))

```


# IIII. Les statistiques par province

## La répartition du nombre de gros Ruminants par province au Burkina Fasso
```{r}


ggplot(data = province_grosrum) +
  geom_sf(aes(fill = grosrumsum), color = "black") + 
  scale_fill_viridis_c(option = "plasma", name = "Nombre de gros ruminants") + 
  ggtitle("La répartition du nombre de gros ruminants par commune  au Burkina Faso") +
  theme_minimal()

```


```{r}


ggplot(data = province_superf) +
  geom_sf(aes(fill = superf), color = "black") + 
  scale_fill_viridis_c(option = "plasma", name = "superficie agricole par commune") + 
  ggtitle("Communes ") +
  theme_minimal()

```










