---
title: "TP2"
author: "LAWA FOUMSOU Prosper"
date: "`r Sys.Date()`"
output:
  pdf_document:
    latex_engine: xelatex
fontsize: 12pt
geometry: margin=1in
mainfont: "Times New Roman"
header-includes:
  - \usepackage{sectsty}
  - \usepackage{xcolor}
  - \usepackage{fancyhdr}
  - \pagestyle{fancy}
  - \renewcommand{\headrulewidth}{0.4pt}
  - \renewcommand{\footrulewidth}{0.4pt}
  - \sectionfont{\color{blue}}
---

# Verification puis installation des packages

```{r, message=FALSE,warning = FALSE}
## Chargement des packages après vérification
packages <- c("ggplot2", "dplyr", "haven", "utils", "knitr")
for (i in packages) {
  if (!require(i, character.only = TRUE)) {
    # Si le package n'est pas installé, l'installer
    install.packages(i, dependencies = TRUE)
    
    # Charger le package après l'installation
    if (!require(i, character.only = TRUE)) {
      stop(paste("Le package", i, "n'a pas pu être installé."))
    }
  } else {
    message(paste("Le package", i, "est déjà installé."))
  }
}
```

# Chargement des bases ménage et individus

Après installation des packages nécessaires pour la suite de notre travail, importons les bases.

```{r}
# Importation des bases
base_ind <- haven::read_dta("../Données/ehcvm_individu_SEN2018.dta")
base_men <- haven::read_dta("../Données/ehcvm_menage_SEN2018.dta")

# Gestion des labels
base_ind <- base_ind %>%
  mutate(across(where(is.labelled), haven::as_factor))
base_men <- base_men %>%
  mutate(across(where(is.labelled), haven::as_factor))
```

# Informtions sur les bases

```{r}
# Nombre d'observations et de variables dans chaque bases
base::dim(base_ind)
base::dim(base_men)

```

# Jointures

Les différents types de jointures avec chacune sa fonctionnalité. On distingue:

1.  La jointure qui conserve le lignes communes aux deux tables. Elle est appelée inner join

2.  La jointure qui concerve toutes les lignes de la table de gauche. Elle est appelée left join

3.  La jointure qui concerve toutes les lignes de la table de droite. Elle est appelée right join

4.  La jointure qui concerve toutes les lignes des deux tables. Elle appelée full join

5.  La jointure qui concerve toutes lignes de la table de gauche qui ont une correspondance.Ellle est appelée semi join

6.  La jointure qui concerve toutes les lignes de la table de gauches sans correspondance. Elle est appelée anti join.

Effectuons une left join pour reccupérer les informations du chef de ménage

```{r}
base_ind_unique <- base_ind %>%
  dplyr::group_by(hhid) %>%
  dplyr::slice(1) %>%
  dplyr::ungroup()

base_CM <- base_men %>%
  dplyr::left_join(base_ind_unique, by = "hhid")


# Informations de la base
base::dim(base_CM)
```

# Informations sur le chef de ménage

```{r}
# Répartiton des CM selon le sexe
base_CM %>%
  count(sexe) %>%
  kable(col.names = c("Sexe", "Fréquence"), caption = "Tableau des fréquences de sexe")

# Répartition des CM selon le milieu de résidence
base_CM %>%
  count(milieu) %>%
  kable(col.names = c("Milieu de résidence", "Fréquence"), caption = "Tableau des fréquences du milieu de résidence")

# Répartition des CM selon la réligion
base_CM %>%
  count(religion) %>%
  kable(col.names = c("Religion", "Fréquence"), caption = "Tableau des fréquences de la réligion")

# Répartition des CM par elon le diplome
base_CM %>%
  count(diplome) %>%
  kable(col.names = c("Diplome", "Fréquence"), caption = "Tableau des fréquences du diplome")
```
