---
title: "Statistiques Descriptives"
author: "Hildegarde EDIMA BIYENDA"
date: "`r Sys.Date()`"
output:
  word_document: default
  pdf_document: default
---

# Installation et Importation des Packages

Dans cette section, nous installons tous les packages qui seront utilisés dans la suite.

```{r}
packages <- c("readr", "haven", "utils", "dplyr", "labelled", "gtsummary")

for (package in packages) {
  if (!requireNamespace(package, quietly = TRUE)) {  # Vérifie si le package n'est pas encore installé
    install.packages(package)
  }
  library(package, character.only = TRUE)
}
```

# Chargement des Bases de Données

```{r}
## Base ménage
base_men <- utils::read.csv("ehcvm_menage_mli2021.csv")
## base_men2 <- haven::read_dta("ehcvm_menage_mli2021.dta")
```

# Affichage de Tableau - Version 0

Affichage simple d'un tableau avec les variables `logem`, `toit` et `mur`, avec l'effectif et le pourcentage de présence de chaque modalité. La fonction `to_factor` est utilisée pour afficher les labels des modalités.

```{r}
base_men %>%
  labelled::to_factor() %>%
  select(logem, toit, mur) %>%
  tbl_summary()
```

# Affichage de Tableau - Version 1

Amélioration du tableau en renommant les variables avec des noms plus significatifs. L'entête est modifiée avec `modify_header`.

```{r}
base_men %>%
  select(logem, toit, mur) %>%
  tbl_summary(
    label = list(
      logem = "Type de logement au Mali",
      toit = "Type de toiture",
      mur = "Type de mur"
    )
  ) %>%
  modify_header(label = "Caractéristiques de l'habitat")
```

# Variables Continues

Sélection et affichage de statistiques descriptives pour des variables continues.

```{r}
base_men %>%
  select(grosrum, superf, petitrum) %>%
  tbl_summary()
```

# Affichage de Tableau - Version 2

Affichage des moyennes et écarts-types des variables continues précédentes.

```{r}
base_men %>%
  select(grosrum, superf, petitrum) %>%
  tbl_summary(
    statistic = list(
      grosrum ~ "{mean} ({sd})",
      superf ~ "{mean} ({sd})",
      petitrum ~ "{mean} ({sd})"
    )
  )
```

# Affichage de Tableau - Version 3

Arrondi des valeurs (aucun chiffre après la virgule), prise en compte des valeurs manquantes, affichage des "manquants".

```{r}
base_men %>%
  select(grosrum, superf, petitrum) %>%
  tbl_summary(
    statistic = list(
      grosrum ~ "{mean} ({sd})",
      superf ~ "{mean} ({sd})",
      petitrum ~ "{mean} ({sd})"
    ),
    digits = everything() ~ c(0, 0, 0),
    missing = "always",
    missing_text = "Manquants"
  )
```

# Analyse de la Base Pauvreté

Chargement et manipulation de la base pauvreté.

```{r}
base_welfare <- utils::read.csv("ehcvm_welfare_mli2021.csv")
```

Sélection des variables clés :
- `hgender` : Genre
- `hmstat` : Situation matrimoniale
- `hage` : Âge
- `heduc` : Niveau d'éducation
- `hdiploma` : Diplôme

```{r}
base_welfare %>%
  labelled::to_factor() %>%
  select(hgender, hmstat, hage, heduc, hdiploma) %>%
  tbl_summary(
    label = list(
      hgender = "Genre au Mali",
      hmstat = "Situation matrimoniale au Mali",
      hage = "Âge au Mali",
      heduc = "Niveau d'éducation au Mali",
      hdiploma = "Diplôme au Mali"
    )
  ) %>%
  modify_header(label = "Caractéristiques de la Population")

```
