---
title: "Représentation cartographique"
author: "Jean-Luc BATABATI & Dior MBENGUE"
date: "`r Sys.Date()`"
output: pdf_document
---


# Installation et importation des packages

Avant toute chose, nous veillerons à installer tous les packages qui servirons dans la suite puis les charger.

```{r, warning=FALSE, message=FALSE}

packages <- c("readr","haven","utils","dplyr", "kableExtra", 
              "gtsummary", "labelled", "survey", "cardx", "Hmisc", "tidyverse", "sf", "readxl" )

for (package in packages) {
  if (!requireNamespace(package, quietly = TRUE)) {
    install.packages(package)
  }
  library(package, character.only = TRUE)
}
```

# Importation des bases ménages, individu et des shapefiles

```{r}
# Chargement des bases
# Charger les données tabulaires (nombre d'hommes par région)
Base <- read.csv("C:../Bases/TP5_G3_FinalMergedData.csv", encoding = "latin1")
Base_men <- read.csv("C:../Bases/Menage.csv", encoding = "latin1")
Base_ind <- read.csv("C:../Bases/Individu.csv", encoding = "latin1")

# Charger les données des limites administratives (Admin1)
admin1_data <- read_excel("../Bases/mli_adminboundaries_tabulardata.xlsx", sheet = "Admin1")

```

# Statistiques des individus suivant les régions

Nous calculons des indicateurs sur les individus en regroupant par région.

```{r, warning=FALSE, message=FALSE}

Region_group <- Base %>%
  group_by(admin1Name_fr) %>%
  summarise(
    nombre_hommes = sum(sexe == 1, na.rm = TRUE),
    Celibataire = sum(mstat == 2, na.rm = TRUE),
    Scolarisation = sum(scol == 0, na.rm = TRUE),
    nombre_rural = sum(milieu == 1, na.rm = TRUE),
    telephone = sum(telpor == 2, na.rm = TRUE),
    couverture = sum(couvmal == 2, na.rm = TRUE),
    Age_mean = mean(age, na.rm = TRUE),
    Salaire = mean(salaire, na.rm = TRUE)
  )
```

Nous allons renommer les variables clés qui vont servir à merger la base des indicateurs et celle des limites administratives 

```{r}

Region_group<- Region_group %>% rename(
  ADM1_FR=admin1Name_fr
)

admin1_data<- admin1_data %>% rename(
  ADM1_FR=admin1Name_fr
)
```


Fusionner la base des indicateurs et celle des limites administratives puis avec le shapefile du mali

```{r, warning=FALSE, message=FALSE}

admin1_data <- admin1_data %>%
  left_join(Region_group, by = "ADM1_FR")

# Charger le shapefile correspondant aux régions du Mali
mali_shapefile_r <- st_read("../Shapefile/mli_admbnda_adm1_1m_gov_20211220.shp")

# Fusionner avec les données shapefiles
mali_map <- mali_shapefile_r %>%
  left_join(admin1_data, by = "ADM1_FR")

```

# Calculer les centroïdes des régions*
Pour pouvoir afficher le nom des regions dans la carte

```{r, warning=FALSE, message=FALSE}
mali_map <- mali_map %>%
  mutate(centroid = st_centroid(geometry),
         lon = st_coordinates(centroid)[,1], 
         lat = st_coordinates(centroid)[,2])

```

Représentation des salaires moyen des individus par région au Mali

```{r, warning=FALSE, message=FALSE}
ggplot(mali_map) +
  geom_sf(aes(fill = Salaire), color = "black") +
  scale_fill_viridis_c(option = "plasma", na.value = "white") +
  geom_text(aes(x = lon, y = lat, label = ADM1_FR), size = 3, color = "black") +
  labs(title = "Salaire moyen des individus par région au Mali",
       fill = "Salaire moyen des individus") +
  theme_minimal()
```

```{r, warning=FALSE, message=FALSE}
ggplot(mali_map) +
  geom_sf(aes(fill = Age_mean), color = "black") +
  scale_fill_viridis_c(option = "plasma", na.value = "white") +
  geom_text(aes(x = lon, y = lat, label = ADM1_FR), size = 3, color = "black") +
  labs(title = "Age moyen des individus par région au Mali",
       fill = "Age moyens des individus") +
  theme_minimal()
```


```{r, warning=FALSE, message=FALSE}
# Visualiser la carte avec les noms des régions
ggplot(mali_map) +
  geom_sf(aes(fill = nombre_hommes), color = "black") +
  scale_fill_viridis_c(option = "plasma", na.value = "white") +
  geom_text(aes(x = lon, y = lat, label = ADM1_FR), size = 3, color = "black") +
  labs(title = "Répartition des hommes par région au Mali",
       fill = "Nombre d'hommes") +
  theme_minimal()
```


```{r}
## Milieu rural par région
ggplot(mali_map) +
  geom_sf(aes(fill = nombre_rural), color = "black") +
  scale_fill_viridis_c(option = "plasma", na.value = "white") +
  geom_text(aes(x = lon, y = lat, label = ADM1_FR), size = 3, color = "black") +
  labs(title = "Répartition des individus suivant le milieu rural par région au Mali",
       fill = "Nombre d'individu") +
  theme_minimal()
```
Repartition des celibataires par région

```{r}

ggplot(mali_map) +
  geom_sf(aes(fill = Celibataire), color = "black") +
  scale_fill_viridis_c(option = "plasma", na.value = "white") +
  geom_text(aes(x = lon, y = lat, label = ADM1_FR), size = 3, color = "black") +
  labs(title = "Répartition des celibataires suivant par région au Mali",
       fill = "Nombre d'individu") +
  theme_minimal()
```

Répartition des individus non scolarisés par région au Mali

```{r}

## Scolarisation par région
ggplot(mali_map) +
  geom_sf(aes(fill = Scolarisation), color = "black") +
  scale_fill_viridis_c(option = "plasma", na.value = "white") +
  geom_text(aes(x = lon, y = lat, label = ADM1_FR), size = 3, color = "black") +
  labs(title = "Répartition des individus non scolarisés par région au Mali",
       fill = "Nombre d'individu") +
  theme_minimal()
```



# Merger la base ménage et celle des individus
L'objectif ici est d'avoir les régions dans la base ménage

```{r}
Base_men <- Base_men %>%
  left_join(Base %>% select(hhid, admin1Name_fr) %>% distinct(hhid, .keep_all = TRUE), by = "hhid")
 

```



# Statistiques des ménages suivant les régions

```{r, warning=FALSE, message=FALSE}
## Statistiques par régions

Menage_group <- Base_men%>%
  group_by(admin1Name_fr) %>%
  summarise(
    grosrum = sum(grosrum, na.rm = TRUE),
    petitrum = sum(petitrum, na.rm = TRUE)
  )

```


```{r, warning=FALSE, message=FALSE}

Menage_group<- Menage_group %>% rename(
  ADM1_FR=admin1Name_fr
)

# Fusionner les données géographiques et démographiques
admin1_data <- admin1_data %>%
  left_join(Menage_group, by = "ADM1_FR")

# Fusionner avec les données démographiques
mali_men <- mali_shapefile_r %>%
  left_join(admin1_data, by = "ADM1_FR")

```



```{r, warning=FALSE, message=FALSE}
# Calculer les centroïdes des régions
mali_men <- mali_men %>%
  mutate(centroid = st_centroid(geometry),
         lon = st_coordinates(centroid)[,1], 
         lat = st_coordinates(centroid)[,2])

```


```{r, warning=FALSE, message=FALSE}
ggplot(mali_men) +
  geom_sf(aes(fill = grosrum), color = "black") +
  scale_fill_viridis_c(option = "plasma", na.value = "white") +
  geom_text(aes(x = lon, y = lat, label = ADM1_FR), size = 3, color = "black") +
  labs(title = "Total des gros ruminants des ménages par région au Mali",
       fill = "Nombre de gros ruminants") +
  theme_minimal()
```


```{r, warning=FALSE, message=FALSE}
ggplot(mali_men) +
  geom_sf(aes(fill = petitrum), color = "black") +
  scale_fill_viridis_c(option = "plasma", na.value = "white") +
  geom_text(aes(x = lon, y = lat, label = ADM1_FR), size = 3, color = "black") +
  labs(title = "Total des petits ruminants des ménages par région au Mali",
       fill = "Nombre de peits ruminants") +
  theme_minimal()
```




# Statistiques  sur les individus suivant les départements


```{r}

Depart_group <- Base %>%
  group_by(admin2Name_fr) %>%
  summarise(
    nombre_hommes_d = sum(sexe == 1, na.rm = TRUE),
    Celibataire_d = sum(mstat == 2, na.rm = TRUE),
    Scolarisation_d = sum(scol == 0, na.rm = TRUE),
    nombre_rural_d = sum(milieu == 1, na.rm = TRUE),
    Age_mean_d = mean(age, na.rm = TRUE),
    Age_mean = mean(age, na.rm = TRUE),
    Salaire_d = mean(salaire, na.rm = TRUE)
  )

```


```{r}
# Charger les données des limites administratives (Admin1)
admin2_data <- read_excel("../Bases/mli_adminboundaries_tabulardata.xlsx", sheet = "Admin2")

Depart_group<- Depart_group %>% rename(
  ADM2_FR=admin2Name_fr
)

admin2_data<- admin2_data %>% rename(
  ADM2_FR=admin2Name_fr
)

# Fusionner les données géographiques et démographiques
admin2_data <- admin2_data %>%
  left_join(Depart_group, by = "ADM2_FR")

# Charger le shapefile correspondant aux régions du Mali (assurez-vous d'avoir un fichier .shp)
mali_shapefile_d <- st_read("../Shapefile/mli_admbnda_adm2_1m_gov_20211220.shp")

# Fusionner avec les données démographiques
mali_map_d <- mali_shapefile_d %>%
  left_join(admin2_data, by = "ADM2_FR")
```


```{r}
# Calculer les centroïdes des régions
mali_map_d <- mali_map_d %>%
  mutate(centroid = st_centroid(geometry),
         lon = st_coordinates(centroid)[,1], 
         lat = st_coordinates(centroid)[,2])

# Visualiser la carte avec les noms des régions
ggplot(mali_map_d) +
  geom_sf(aes(fill = nombre_hommes_d), color = "black") +
  scale_fill_gradientn(colors = c("orange", "yellow", "blue"), na.value = "white") +
  geom_text(aes(x = lon, y = lat, label = ADM2_FR), size = 2, color = "black") +
  labs(title = "Répartition des hommes par département au Mali",
       fill = "Nombre d'hommes") +
  theme_minimal()


```



```{r, warning=FALSE, message=FALSE}

ggplot(mali_map_d) +
  geom_sf(aes(fill = Salaire_d), color = "black") +
  scale_fill_viridis_c(option = "plasma", na.value = "white") +
  geom_text(aes(x = lon, y = lat, label = ADM2_FR), size = 2, color = "black") +
  labs(title = "Salaire moyen des individus par département au Mali",
       fill = "Salaire moyen") +
  theme_minimal()
```

```{r, warning=FALSE, message=FALSE}

ggplot(mali_map_d) +
  geom_sf(aes(fill = Age_mean_d), color = "black") +
  scale_fill_viridis_c(option = "plasma", na.value = "white") +
  geom_text(aes(x = lon, y = lat, label = ADM2_FR), size = 2, color = "black") +
  labs(title = "Age moyen des individus par département au Mali",
       fill = "Interval d'âge d'individu") +
  theme_minimal()
```


```{r, warning=FALSE, message=FALSE}

ggplot(mali_map_d) +
  geom_sf(aes(fill = nombre_hommes_d), color = "black") +
  scale_fill_gradientn(colors = c("green", "yellow", "blue"), na.value = "white") +
  geom_text(aes(x = lon, y = lat, label = ADM2_FR), size = 2, color = "black") +
  labs(title = "Répartition des hommes par département au Mali",
       fill = "Nombre d'hommes") +
  theme_minimal()

```


```{r}
ggplot(mali_map_d) +
  geom_sf(aes(fill = nombre_rural_d), color = "black") +
  scale_fill_gradientn(colors = c("green", "yellow", "blue"), na.value = "white") +
  geom_text(aes(x = lon, y = lat, label = ADM2_FR), size = 2, color = "black") +
  labs(title = "Répartition des individus suivant le milieu rural par département au Mali",
       fill = "Nombre d'individu") +
  theme_minimal()
```


```{r}

## Scolarisation par région
ggplot(mali_map_d) +
  geom_sf(aes(fill = Scolarisation_d), color = "black") +
  scale_fill_gradientn(colors = c("orange", "yellow", "blue"), na.value = "white") +
  geom_text(aes(x = lon, y = lat, label = ADM2_FR), size = 2, color = "black") +
  labs(title = "Répartition des individus non scolarisés par département au Mali",
       fill = "Nombre d'individu") +
  theme_minimal()
```

# Statistiques descriptives sur les individus suivant les communes


```{r}
## Statistiques par Commune


Commune_group <- Base %>%
  group_by(commune) %>%
  summarise(
    nombre_hommes_c = sum(sexe == 1, na.rm = TRUE),
    Celibataire_c = sum(mstat == 2, na.rm = TRUE),
    Scolarisation_c = sum(scol == 0, na.rm = TRUE),
    nombre_rural_c = sum(milieu == 2, na.rm = TRUE),
    Salaire_c = mean(salaire, na.rm = TRUE),
    Age_mean_c = mean(age, na.rm = TRUE)
  )

```



```{r}

# Charger les données des limites administratives (Admin1)
admin3_data <- read_excel("../Bases/mli_adminboundaries_tabulardata.xlsx", sheet = "Admin3")

Commune_group<- Commune_group %>% rename(
  ADM3_FR=commune
)

admin3_data<- admin3_data %>% rename(
  ADM3_FR=admin3Name_fr
)

# Fusionner les données géographiques et démographiques
admin3_data <- admin3_data %>%
  left_join(Commune_group, by = "ADM3_FR")

# Charger le shapefile correspondant aux régions du Mali (assurez-vous d'avoir un fichier .shp)
mali_shapefile_c <- st_read("../Shapefile/mli_admbnda_adm3_1m_gov_20211220.shp")
```

```{r, warning=FALSE, message=FALSE}

# Fusionner avec les données démographiques
mali_map_c <- mali_shapefile_c %>%
  left_join(admin3_data, by = "ADM3_FR")

```


```{r}
ggplot(mali_map_c) +
  geom_sf(aes(fill = nombre_hommes_c), color = "black") +
  scale_fill_viridis_c(option = "plasma", na.value = "white") +
  labs(title = "Répartition des hommes par commune au Mali",
       fill = "Nombre d'hommes") +
  theme_minimal()
```



```{r, warning=FALSE, message=FALSE}

ggplot(mali_map_c) +
  geom_sf(aes(fill = Salaire_c), color = "black") +
  scale_fill_viridis_c(option = "plasma", na.value = "white") +
  labs(title = "Salaire moyen des individus par commune au Mali",
       fill = "Nombre d'individu") +
  theme_minimal()
```

```{r, warning=FALSE, message=FALSE}

ggplot(mali_map_c) +
  geom_sf(aes(fill = Age_mean_c), color = "black") +
  scale_fill_viridis_c(option = "plasma", na.value = "white") +
  labs(title = "Age moyen des individus par commune au Mali",
       fill = "Nombre d'individu") +
  theme_minimal()
```


```{r}

ggplot(mali_map_c) +
  geom_sf(aes(fill = Scolarisation_c), color = "black") +
  scale_fill_viridis_c(option = "plasma", na.value = "white") +
  labs(title = "Répartition des individus non scolarisés par communes au Mali",
       fill = "Nombre d'individu") +
  theme_minimal()
```
