---
title: "Statistiques descriptives"
author: "ZINABA_Albert"
date: "`r Sys.Date()`"
output:
  html_document:
    toc: true
    number_sections: true
  pdf_document: default
  word_document:
    toc: true

---

```{r setup, include=FALSE, message=FALSE, echo=FALSE}
knitr::opts_chunk$set(echo = TRUE)
```

# Chargement des packages necessaires 

```{r}
# Liste des packages nécessaires
packages <- c("readr", "haven", "utils", "dplyr", "gtsummary")

# Vérification et installation
invisible(lapply(packages, function(pkg) {
  if (!requireNamespace(pkg, quietly = TRUE)) {
    install.packages(pkg, quiet = TRUE)  
  }
  if (!pkg %in% .packages()) {  
    suppressMessages(library(pkg, character.only = TRUE))
  }
}))
```



## Importation de la base menage

```{r}
data_menage<- haven::read_dta("../Donnees/ehcvm_menage_gnb2021.dta")
data_menage
```


### Structure de la base

```{r}
utils::str(data_menage)
```

### quelques statistiques sur les variables logem, toit, mur
```{r}
data_menage %>% select (logem, toit, mur)%>% tbl_summary()

```
 

### Generation d'un tableau descriptif et informatif des caractéristiques de l'habitat du chef de ménage.
```{r}
data_menage %>% labelled::to_factor()%>%
  select (logem, toit, mur)%>% 
  tbl_summary(label = list(logem ~"logement", toit ~"materiaux du toit du chef de manage", mur~ "mur de la maison"))%>%modify_header(label= "Caracteristique de l'habitat du CM")
```



### Analyse descriptive des caractéristiques de l'habitat du chef de ménage (CM)

```{r}
data_menage %>% labelled::to_factor()%>%
  select (logem, toit, mur, superf,grosrum,petitrum)%>% 
  tbl_summary(label = list(logem ~"logement", toit ~"toit du chef de manage", mur~ "mur de la maison", superf ~"superficie", grosrum ~"gros rumunants", petitrum ~ "pétits rumunants"))%>%modify_header(label= "Caracteristique de l'habitat du CM")
```

### Analyse descriptive des caractéristiques de l'habitat du chef de ménage (CM)

```{r}
data_menage %>% labelled::to_factor()%>%
  select (logem, toit, mur, superf,grosrum,petitrum)%>% 
  tbl_summary(label = list(logem ~"logement", toit ~"toit du chef de manage", mur~ "mur de la maison", superf ~"superficie", grosrum ~"gros rumunants", petitrum ~ "pétits rumunants"), 
  statistic = list(superf~"{mean} ({sd}",petitrum~ "{mean} ({sd})", grosrum ~ "{mean} ({sd})") )%>%modify_header(label= "Caracteristique de l'habitat du CM")
```


### Analyse descriptive des caractéristiques de l'habitat du chef de ménage (CM) en gerant les valeurs manquantes et les missing

```{r}
data_menage %>% labelled::to_factor()%>%
  select (logem, toit, mur, superf,grosrum,petitrum)%>% 
  tbl_summary(label = list(logem ~"logement", toit ~"toit du chef de manage", mur~ "mur de la maison", superf ~"superficie", grosrum ~"gros rumunants", petitrum ~ "pétits rumunants"), 
  statistic = list(superf~"{mean} ({sd}",petitrum~ "{mean} ({sd})", grosrum ~ "{mean} ({sd})"),
  digits = everything()~c(0,0,0),
  missing = "always",
  missing_text = "valeurs manquantes")%>%modify_header(label= "Caracteristique de l'habitat du CM")
```


## Importation de la base welfare

```{r}
data_welfare<- haven::read_dta("../Donnees/ehcvm_welfare_gnb2021.dta")
data_welfare
```


### Structure de la base welfare

```{r}
utils::str(data_welfare)
```



### Analyse descriptive des caractéristiques du chef de ménage (CM).

```{r}
data_welfare %>% labelled::to_factor()%>%
  select (hgender, hage, hmstat, heduc, hdiploma)%>% 
  tbl_summary(label = list(hgender ~"Genre du CM", hage ~" age du CM", hmstat~ "statut matrimonial du CM", heduc ~"niveau d'education du CM", hdiploma ~"diplome du CM"), 
  statistic = list(hage~"{mean} ({sd}"),
  digits = everything()~c(0),
  missing = "always",
  missing_text = "valeurs manquantes")%>%modify_header(label= "Caracteristique du CM")

```

