---
title: "Stat_desc_Burkina"
author: "FOGWOUNG DJOUFACK Sarah-Laure"
date: "`r Sys.Date()`"
output: pdf_document
---

#Installation et importation des packages

Dans cette section, nous installons tous les packages necessaires uniquement si ils ne sont pas encore installés

```{r eval = FALSE}
packages <- c("readr", "haven", "utils", "dplyr", "gtsummary", "labelled")

for (package in packages) {
  if (!require(package, character.only = TRUE)) {  
    install.packages(package)  # Installe le package si nécessaire  
    library(package, character.only = TRUE)  # Charge le package après installation  
  }
}

```

On charge les bibliothèques une fois qu'elles sont installées
```{r}
# Chargement des librairies si on avait deja installé (si on avait déjà fait run le chunck précédent, plus besoin de run celui-ci)
library(readr)
library(haven)
library(utils)
library(dplyr)
library(gtsummary)
library(labelled)
```

# Chargement des bases de données 

```{r}
## Base ménage
base_men <-  utils::read.csv("../Donnees/ehcvm_menage_bfa2021.csv")
base_men2 <- haven::read_dta("../Donnees/ehcvm_menage_bfa2021.dta")

```

# Affichage de tableau Version0 

Ici, on cherche juste à afficher un tableau avec les variables logem, toit et mur. Avec tbl_summary on on affiche les effectifs et les pourcentages. En outre, la fonction to_factor de la librairie labelled est utilisée pour afficher les labels des modalités au lieu de leur code. 

```{r}
base_men2 %>%labelled::to_factor()%>%select(logem, toit, mur) %>% tbl_summary()
```

# Affichage de tableau Version1 

Ici, on améliore le tableau en renommant les variables. Par ailleurs on modifie le nom de l'entête avec modify_header. 

```{r}
base_men2 %>%
  labelled::to_factor()%>%
  select(logem, toit, mur) %>%
  tbl_summary(
    label = list(
      logem = "Type de logement CM",
      toit = "Type de toiture",
      mur = "Type de mur"
    )
  ) %>%
  modify_header(label = "Caractéristiques de l'habitat")
```

# Variables continues  

Ici, on considere maintenant des variables continues et on les applique la fonction tbl_summary comme précédemment. 

```{r}
base_men2 %>% labelled::to_factor()%>% select(grosrum, superf, petitrum) %>% tbl_summary()
```

# Affichage de tableau Version2 

Ici, on calcule la moyenne et l'écart type des variables precedentes qu'on va afficher dans le tableau

```{r}
base_men2 %>%
  labelled::to_factor()%>%
  select(grosrum, superf, petitrum) %>%
  tbl_summary(
    statistic = list(
      grosrum ~ "{mean} ({sd})",
      superf ~ "{mean} ({sd})",
      petitrum ~ "{mean} ({sd})"
    )
  )

```

# Affichage de tableau Version3: Gestion des missings

Ici, on indique qu'on ne veut aucun chiffre après la virgule et donc ca arrondit les valeurs en entier. Aussi on signale les missing et on met comme label correspondants "manquants"

```{r}
base_men2 %>%
  labelled::to_factor()%>%
  select(grosrum, superf, petitrum) %>%
  tbl_summary(
    statistic = list(
      grosrum ~ "{mean} ({sd})",
      superf ~ "{mean} ({sd})",
      petitrum ~ "{mean} ({sd})"),
    digits = everything()~c(0,0,0),
    missing="always",
    missing_text="manquants",
  )
```

# Avec la base pauvreté 

Importation de la base 
```{r}
base_welfare <- haven::read_dta("../Donnees/ehcvm_welfare_2b_bfa2021.dta")
```

# Faisons les manipulations precedentes avec la base pauvreté 
Variables à utiliser 
hgender
hmstat
hage
heduc
hdiploma

```{r}
base_welfare %>%
  labelled::to_factor()%>%
  select(hgender, hmstat, hage, heduc, hdiploma) %>%
  tbl_summary(label = list(
      hgender = "Genre du CM",
      hmstat = "Situation matrimoniale du CM",
      hage = "Age du CM",
      heduc = "Niveau d'éducation du CM",
      hdiploma = "Diplôme du CM"),
      digits = everything()~c(0,0,0,0,0),
      missing="always",
      missing_text="manquants") %>%
  modify_header(label = "Caractéristiques")
```
