---
title: "Syntaxe"
author: "KAFANDO"
date: "`r Sys.Date()`"
output:
  html_document: default
output_dir: "./Sorties"
---

```{r setup, include=FALSE}
knitr::opts_chunk$set(echo = TRUE)

```


## Installation et importation des packages

Dans cette section, nous installons tous les packages qui servirons dans la suite.

```{r results=FALSE,message=FALSE}

packages <- c("readr","haven","utils","dplyr","gtsummary","labelled")


for (package in packages) {
  if (!requireNamespace(package, quietly = TRUE)) {   # Vérifie si le package n'est pas encore installé
    install.packages(package)
  }
  library(package, character.only = TRUE) # nom du package en nom ou chaine de caractère ()
}


```
## Travail avec base ménage


**Chargement des bases**

```{r}
## Base ménage

base_men <-  haven::read_dta("../Data/ehcvm_menage_ben2021.dta")
base_men

```
**Structure de la base**

```{r}
utils::str(base_men)
```

**Lister le nom  des variables**
```{r}

colnames(base_men)

```
**Sortie de tableau avec labels**

```{r}
base_men %>%  labelled::to_factor() %>%  select(logem,toit,sol) %>%  tbl_summary()

```


```{r}
base_men %>%
  select(logem,toit,sol) %>%  
  labelled::to_factor() %>%
  tbl_summary(
    label = list(logem~ "Logement du chef de ménage",
                 toit ~"Toit de la maison du chef de ménage",
                 sol ~ "Type de sol de la maison du chef de ménage")
    )%>% modify_header(label="Caractéristiques de l'habitat")

```



**Ajout des statistiques**

```{r}
base_men %>%
  select(logem,toit,sol,superf,grosrum,petitrum) %>%  
  labelled::to_factor() %>%
  tbl_summary(
    label = list(logem~ "Logement du chef de ménage",
                 toit ~"Toit de la maison du chef de ménage",
                 sol ~ "Type de sol de la maison du chef de ménage"),
    statistic = list(superf~"{mean}({sd})",
                     grosrum ~ "{mean}({sd})",
                     petitrum ~"{mean}({sd})")
    )%>% modify_header(label="Caractéristiques de l'habitat")


```



 **Gestion des valeurs manquantes**
 
```{r}
base_men %>%
  select(logem,toit,sol,superf,grosrum,petitrum) %>%  
  labelled::to_factor() %>%
  tbl_summary(
    label = list(logem~ "Logement du chef de ménage",
                 toit ~"Toit de la maison du chef de ménage",
                 sol ~ "Type de sol de la maison du chef de ménage"),
    statistic = list(superf~"{mean}({sd})",
                     grosrum ~ "{mean}({sd})",
                     petitrum ~"{mean}({sd})"),
    digits = everything()~c(0,0,0),
    missing = "always",
    missing_text = "Valeurs manquantes",
    )%>% modify_header(label="Caractéristiques de l'habitat")

```



## TRAVAIL AVEC LA BASE WELFARE

**Importation**

```{r}
## Base welfare

data <- haven::read_dta("../Data/ehcvm_welfare_ben2021.dta")
data

```

**Structure de la base**

```{r}
utils::str(data)
```


**Liste des variables**

```{r}
colnames(data)

```


 **Proposition de tableau**
 
```{r}

data %>%
  select(hage,hgender,hmstat,heduc,hdiploma) %>%  
  labelled::to_factor() %>%
  tbl_summary(
    label = list(hgender~ "Sexe du chef de ménage",
                 hmstat ~"Situation matrimonial du chef de ménage",
                 heduc ~ "Niveau d'éducation du chef de ménage",
                 hdiploma ~ "Diplome du chef de ménage",
                 hage ~ "Age du chef de ménage"),
    statistic = list(hage~"{mean}({sd})"
                     ),
    digits = everything()~c(2,1,0,0,2),
    missing = "always",
    missing_text = "Valeurs manquantes",
    )%>% modify_header(label="Caractéristiques du chef de ménage")

```






















