---
title: "Rapport d’analyse statistique sur l'insécurité alimentaire au Tchad"
author: "Papa Amadou NIANG"
date: "`r format(Sys.Date(), '%d %B %Y')`"
output: 
  officedown::rdocx_document: default
---
# 1 Introduction

## 1.1 Contexte et objectifs

Ce rapport présente les résultats d’une **analyse statistique** menée à partir de deux enquêtes ménages menées au Tchad.  
L’objectif principal est de :  
1. Vérifier la **consistance** et la **qualité** des données (Partie I).  
2. **Calculer** une série d’indicateurs clés de la sécurité alimentaire et de la résilience (Partie II).  
3. Réaliser une **analyse comparative** de ces indicateurs selon le genre du chef de ménage (Partie III).  
4. Proposer un **outil interactif** (Shiny) pour visualiser ces indicateurs de façon dynamique (Partie IV).

## 1.2 Jeux de données et variables clés

Nous utilisons deux bases :

- **Base_Principale** : données ménage (N ≈ 8 950, p ≈ 100 variables)  
  - Identifiant : `ID`  
  - Date de l’enquête : `SvyDate`, `YEAR`, `SvyMonth`  
  - Localisation : `ADMIN0Name`, `ADMIN1Name`, `ADMIN2Name` (+ codes OCHA)  
  - Caractéristiques du ménage : `HHSize`, `HHHSex`, `HHHAge`, `HHHEdu`, etc.  
  - Variables alimentaires : SCA (`FCS*`), rCSI (`rCSI*`), HDDS (`HDDS*`), SERS (`SERS*`), LhCSI (`LhCSI*`), etc.

- **Base_MAD** : alimentation des enfants 6–23 mois (N ≈ 2 200, p ≈ 26 variables)  
  - Sexe et âge de l’enfant : `MAD_sex`, `MAD_resp_age`  
  - Consommation par groupe : `PCMADStapCer`, `PCMADPrMeatF`, etc.  
  - Identifiant partagé pour la jointure : `ID`

```{r setup, include=FALSE}
knitr::opts_chunk$set(include = FALSE)
# Chargement des packages
library(tidyverse)
library(haven)
```

```{r load_data, include=FALSE}
# Lecture des bases finales au format Stata
Base_Principale <- read_dta("data/ehcvm/Base_Principale.dta")
Base_MAD        <- read_dta("data/ehcvm/Base_MAD.dta")
```

```{r Apercu des bases, include=FALSE}
# Aperçu rapide des deux tables
glimpse(Base_Principale)
glimpse(Base_MAD)
```


