---
title: "Test_R"
author: "Lawa Foumsou Prosper"
output: word_document
---

# Chargement de packages nécessaires

```{r, results=FALSE, message=FALSE, include=FALSE}

packages <- c("haven","utils","dplyr","tidyr","gtsummary","gt","labelled")

for (package in packages) {
  if (!requireNamespace(package, quietly = TRUE)) {   # Vérifie si le package n'est pas encore installé
    install.packages(package)
  }
  library(package, character.only = TRUE) # nom du package en nom ou chaine de caractère ()
}
```

# Chargement des bases

Nous chargeons en premier lieu les bases qui seront utilisées lors du travail pratique.

## Base ménage

```{r, message=FALSE}
base_men <- haven::read_dta("../data/base_menage.dta")
colnames(base_men) # voir le nom des variables dans la base

```

La base ménage est composée de 1065 individus et 21 variables.

```{r, message=FALSE}
dim(base_men) # connaitre le nombre d'observations et de variables dans la base
```

## Base child baseline

```{r, message=FALSE}
base_child_baseline <- haven::read_dta("../data/food_comp_child_baseline.dta")
colnames(base_men) # voir le nom des variables dans la base

```

La base child baseline est composée de 4256 individus et 17 variables.

```{r, message=FALSE}
dim(base_child_baseline) # connaitre le nombre d'observations et de variables dans la base
```

## Base child endline

```{r, message=FALSE}
base_child_endline <- haven::read_dta("../data/food_comp_child_endline.dta")
colnames(base_child_endline) # voir le nom des variables dans la base
```

La base child endline est composée de 4256 individus et 17 variables.

```{r, message=FALSE}
dim(base_child_endline) # connaitre le nombre d'observations et de variables dans la base
```

## Base mother baseline

```{r, message=FALSE}
base_mother_baseline <- haven::read_dta("../data/food_comp_mother_baseline.dta")
colnames(base_mother_baseline) # voir le nom des variables dans la base
```

La base mother baseline est composée de 4256 individus et 17 variables.

```{r, message=FALSE}
dim(base_mother_baseline) # connaitre le nombre d'observations et de variables dans la base
```

## Base mother endline

```{r, message=FALSE}
base_mother_endline <- haven::read_dta("../data/food_comp_mother_endline.dta") 
colnames(base_mother_endline) # voir le nom des variables dans la base
```

La base mother endline est composée de 4256 individus et 17 variables.

```{r, message=FALSE}
dim(base_mother_baseline) # connaitre le nombre d'observations et de variables dans la base
```

# **Partie 1 : Gestion et nettoyage des bases de données**

## Q1.

Verifions s'il n'y a pas de valeurs manquantes dans les identifiants.

```{r, message=FALSE}
base_men[is.na(base_men$regionid) | 
         is.na(base_men$communeid) | 
         is.na(base_men$villageid) | 
         is.na(base_men$hhid), ]
```

On remarque qu'il y a une valeur manquantes dans l'identifiant **communeid**.

```{r, message=FALSE}
base_men %>%
  drop_na(regionid, communeid, villageid, hhid) %>%  # Ignore les NA
  group_by(regionid, communeid, villageid, hhid) %>%
  mutate(nb_line = n()) %>%
  ungroup() %>%
  filter(nb_line > 1) %>%
  nrow()
```

On remarque qu'il y a deux observations avec doublons.

```{r, message=FALSE}
# Identification du nombre de duplication des ménages. 
base_men %>% 
  group_by(regionid, communeid, villageid, hhid) %>% 
  mutate(nb_line=n()) %>% arrange(desc(nb_line)) %>% 
   ungroup %>%
  count(nb_line)
```

Dans la suite nous allons directement procéder à la suppression des doublons s'il existent.

```{r, message=FALSE}
# Suppression des doublons dans la base ménage
base_men<-base_men %>% 
   distinct(regionid, communeid, villageid, hhid, .keep_all = T)
```

```{r, message=FALSE}
# Suppression des doublons dans la base base_child_baseline
base_child_baseline<-base_child_baseline %>% 
   distinct(regionid, communeid, villageid, hhid, .keep_all = T)
```

```{r, message=FALSE}
# Suppression des doublons dans la base base_child_endline
base_child_endline<-base_child_endline %>% 
   distinct(regionid, communeid, villageid, hhid, .keep_all = T)
```

```{r, message=FALSE}
# Suppression des doublons dans la base mother_baseline
base_mother_baseline<-base_mother_baseline %>% 
   distinct(regionid, communeid, villageid, hhid, .keep_all = T)
```

```{r}
# Suppression des doublons dans la base mother_endline
base_mother_endline<-base_mother_endline %>% 
   distinct(regionid, communeid, villageid, hhid, .keep_all = T)
```

## Q2

```{r, message=FALSE}
# Récupérer les noms des variables
var_base_child_baseline  <- names(base_child_baseline)
var_base_child_endline   <- names(base_child_endline)
var_base_mother_baseline <- names(base_mother_baseline)
var_base_mother_endline  <- names(base_mother_endline)

# Comparer les noms des variables pour les enfants
diff_child_baseline_endline <- setdiff(var_base_child_baseline, var_base_child_endline)
diff_child_endline_baseline <- setdiff(var_base_child_endline, var_base_child_baseline)

# Comparer les noms des variables pour les mères
diff_mother_baseline_endline <- setdiff(var_base_mother_baseline, var_base_mother_endline)
diff_mother_endline_baseline <- setdiff(var_base_mother_endline, var_base_mother_baseline)

# Afficher les différences
cat("Variables présentes dans base_child_baseline mais absentes de base_child_endline :\n")
print(diff_child_baseline_endline)

cat("\nVariables présentes dans base_child_endline mais absentes de base_child_baseline :\n")
print(diff_child_endline_baseline)

cat("\nVariables présentes dans base_mother_baseline mais absentes de base_mother_endline :\n")
print(diff_mother_baseline_endline)

cat("\nVariables présentes dans base_mother_endline mais absentes de base_mother_baseline :\n")
print(diff_mother_endline_baseline)
```

On remarque qu'il y a des variables dont les noms sont différents dans les base des mères.

### Renommage des variables

```{r, message=FALSE}
# Renommer V1 en energ_kcal et V9 en zinc_mg dans base_mother_baseline
base_mother_baseline <- base_mother_baseline %>%
  rename(
    energ_kcal = V1,
    zinc_mg = V9
  )

# Vérifier si le renommage a bien été fait
names(base_mother_baseline)
```

## Q3

Fonction pour compter les nombre de valeurs manquantes pour chaque variable dans les différentes bases.

```{r, message=FALSE}
count_na <- function(df, df_name = "Base") {
  missing_counts <- colSums(is.na(df))  # Compte le nombre de NA par colonne
  missing_df <- data.frame(Variable = names(df), Missing_Count = missing_counts)
  missing_df <- missing_df[order(-missing_df$Missing_Count), ]  # Trier par nombre de NA décroissant
  
  cat("\nNombre de valeurs manquantes par variable pour", df_name, ":\n")
  print(missing_df)
  
  return(missing_df)
}

```

```{r}
na_base_men <- count_na(base_men, "base_men")
na_baseline_mother <- count_na(base_mother_baseline, "base_mother_baseline")
na_endline_mother  <- count_na(base_mother_endline, "base_mother_endline")
na_baseline_child  <- count_na(base_child_baseline, "base_child_baseline")
na_endline_child   <- count_na(base_child_endline, "base_child_endline")
```

On va juste supprimer les données manquantes dans chaque base. Vu qu'il n'y aura pas une extrapolation après et que le nombre de NA est relativement petit au vu du nombre total d'observation dans chaque base.

## Q4

```{r, message=FALSE}
# Recalculer la moyenne par groupe
consommation_moyenne_par_groupe <- base_mother_baseline %>%
  group_by(s1_q0) %>%
  summarise(consommation_moyenne = mean(energ_kcal, na.rm = TRUE))

# Afficher le résultat
print(consommation_moyenne_par_groupe)
```

## Q5

On va sauvegarder les nouvelles bases en supprimant les données manquantes.

```{r, message=FALSE}
base_menage_final <- base_men %>% drop_na()
mother_baseline_v1 <- base_mother_baseline %>% drop_na()
mother_endline_V1 <- base_mother_endline %>% drop_na()
child_baseline_v1 <- base_child_baseline %>% drop_na()
child_endline_v1 <- base_child_endline %>% drop_na()
```

# **Partie 2 : Empilement et Fusion des données**

## Baseline

### Q1

```{r, message=FALSE}
# Empiler deux bases de données (base1 et base2)
base1 <- bind_rows(mother_baseline_v1, child_baseline_v1)
colnames(base1)
```

## Q2

```{r, message=FALSE}
# Identifier les indices des colonnes entre energ_kcal et vit_c_mcg
start_col <- which(names(base1) == "energ_kcal")
end_col <- which(names(base1) == "vit_c_mg")

# Sélectionner les colonnes entre energ_kcal et vit_c_mcg
cols_to_rename <- names(base1)[start_col:end_col]

# Renommer ces colonnes en ajoutant le suffixe _b
base1 <- base1 %>%
  rename_with(~paste0(., "_b"), all_of(cols_to_rename))

# Vérifier les premières lignes pour vérifier les changements
colnames(base1)
```

## Q3

```{r, message=FALSE}

base2 <- base1 %>%
  group_by(s1_q0) %>%  # Grouper par s1_q0
  mutate(
    sum_values = energ_kcal_b + protein_g_b + lipid_tot_g_b + 
                 calcium_mg_b + iron_mg_b + zinc_mg_b + 
                 vit_b6_mg_b + vit_b12_mcg_b + vit_c_mg_b
  ) %>%
  ungroup()  # Dé-grouper une fois le calcul effectué

# Résultat
colnames(base2)
```

## Q4

```{r, message=FALSE}
baseline_final <- base2 %>%
  select(hhid, energ_kcal_b, protein_g_b, lipid_tot_g_b, calcium_mg_b, 
         iron_mg_b, zinc_mg_b, vit_b6_mg_b, vit_b12_mcg_b, vit_c_mg_b, sum_values)

# Sauvegarder le fichier sous le nom 'baseline_final.dta'
write_dta(baseline_final, "baseline_final.dta")
dim(baseline_final)
```

## Endline

### Q1

```{r, message=FALSE}
# Empiler deux bases de données (base1 et base2)
base3 <- bind_rows(mother_endline_V1, child_endline_v1)
dim(base3)
colnames(base3)
```

### Q2

```{r, message=FALSE}
# Identifier les indices des colonnes entre energ_kcal et vit_c_mcg
start_col <- which(names(base3) == "energ_kcal")
end_col <- which(names(base3) == "vit_c_mg")

# Sélectionner les colonnes entre energ_kcal et vit_c_mcg
cols_to_rename <- names(base3)[start_col:end_col]

# Renommer ces colonnes en ajoutant le suffixe _b
base3 <- base3 %>%
  rename_with(~paste0(., "_e"), all_of(cols_to_rename))

# Vérifier les premières lignes pour vérifier les changements
colnames(base3)

```

### Q3

```{r, message=FALSE}
base4 <- base3 %>%
  group_by(s1_q0) %>%  # Grouper par s1_q0
  mutate(
    sum_values = energ_kcal_e + protein_g_e + lipid_tot_g_e + 
                 calcium_mg_e + iron_mg_e + zinc_mg_e + 
                 vit_b6_mg_e + vit_b12_mcg_e + vit_c_mg_e
  ) %>%
  ungroup()  # Dé-grouper une fois le calcul effectué

# Résultat : afficher les noms des colonnes du dataframe
colnames(base4)
```

### Q4

```{r, message=FALSE}
endline_final <- base4 %>%
  select(hhid, energ_kcal_e, protein_g_e, lipid_tot_g_e, calcium_mg_e, 
         iron_mg_e, zinc_mg_e, vit_b6_mg_e, vit_b12_mcg_e, vit_c_mg_e, sum_values)

# Sauvegarder le fichier sous le nom 'baseline_final.dta'
write_dta(endline_final, "baseline_final.dta")
```

```{r}
colnames(baseline_final)
```

```{r, message=FALSE, warning=FALSE}
base_finale1 <- baseline_final %>% left_join(endline_final, by="hhid")
colnames(base_finale1)
```

```{r, message=FALSE, warning=FALSE}
base_finale <- base_finale1 %>% left_join(base_menage_final, by="hhid")
colnames(base_finale)
```

# **Partie 3 : Statistiques descriptives avec le package gtsummary**

```{r, message=FALSE}

base_finale %>%
  labelled::to_factor() %>%
  select(
    energ_kcal_b, protein_g_b, lipid_tot_g_b, calcium_mg_b, iron_mg_b, zinc_mg_b, 
    vit_b6_mg_b, vit_b12_mcg_b, vit_c_mg_b, sum_values.x, energ_kcal_e, 
    protein_g_e, lipid_tot_g_e, calcium_mg_e, iron_mg_e, zinc_mg_e, vit_b6_mg_e, 
    vit_b12_mcg_e, vit_c_mg_e
  ) %>%
  tbl_summary(
    digits = everything() ~ c(0, 0, 0, 0),
    missing = "always",
    missing_text = "Valeurs manquantes"
  ) %>%
  modify_header(
    label = "**Taille de l'échantillon**"
  ) %>%
  as_gt() %>%
  gt::tab_header(
    title = "Caractéristiques du logement"
  ) %>%
  gt::tab_source_note(
    source_note = "Source : Calcul des auteurs"
  ) %>%
  gt::tab_options(
    heading.title.font.size = 20,
    heading.title.font.weight = "bold"
  )
```
