---
title: "DEVOIR R"
author: "Cheikh Oumar DIALLO"
date: "2025-02-25"
output:
  word_document: default
  html_document: default
---

```{r setup, include=FALSE}
knitr::opts_chunk$set(echo = TRUE)
```
#importation des packages
```{r}

library(haven)
library(dplyr)
library(tidyverse)
library(gtsummary)
```
# chargement des bases
```{r}
menage<- haven::read_dta("../data/base_menage.dta")
fbschil<- haven::read_dta("../data/food_comp_child_baseline.dta")
fendchil<- haven::read_dta("../data/food_comp_child_endline.dta")
fbasemth<- haven::read_dta("../data/food_comp_mother_baseline.dta")
fdmth<- haven::read_dta("../data/food_comp_mother_endline.dta")

```
#verification des doublons dans la base baseline
```{r}
# Identifier les lignes dupliquées
doublons <- fbschil %>%
  group_by_all() %>%
  filter(n() > 1) %>%
  ungroup()

# Afficher les doublons
doublons

```
#verification des doublons dans la base endeline
```{r}
# Identifier les lignes dupliquées
doublons <-fendchil %>%
  group_by_all() %>%
  filter(n() > 1) %>%
  ungroup()

# Afficher les doublons
doublons

```
#verification des doublons dans la base menage
```{r}
# Identifier les lignes dupliquées
doublons <-menage %>%
  group_by_all() %>%
  filter(n() > 1) %>%
  ungroup()

# Afficher les doublons
doublons
```
#suppression des doublons dans la Base ménage
```{r}
# Lire le fichier .dta
menage <-haven::read_dta("../data/base_menage.dta")

# Supprimer les doublons
menage_sans_doublons <- distinct(menage)

# Sauvegarder la base sans doublons
write_dta(menage_sans_doublons, "menage_sans_doublons.dta")

# Confirmation
cat("menage sans doublons enregistrée sous 'menage_sans_doublons.dta'")
```
#comparaison des noms des variables entre baseline et Endline
```{r}
# Lire les deux bases .dta
fbschil<- haven::read_dta("../data/food_comp_child_baseline.dta")
fendchil<- haven::read_dta("../data/food_comp_child_endline.dta")

# Comparer les noms des variables
if (setequal(names(fbschil), names(fendchil))) {
  cat("Les noms des variables sont identiques.\n")
} else {
  cat("Les noms des variables ne sont pas identiques.\n")

  # Afficher les variables différentes
  cat("Variables présentes uniquement dans fbschil :\n")
  print(setdiff(names(fbschil), names(fendchil)))

  cat("Variables présentes uniquement dans fendchil :\n")
  print(setdiff(names(fendchil), names(fbschil)))

  # Harmoniser les colonnes (ajouter les colonnes manquantes avec NA)
  for (var in setdiff(names(fbschil), names(fendchil))) {
    fendchil[[var]] <- NA
  }
  for (var in setdiff(names(fendchil), names(fbschil))) {
    fbschil[[var]] <- NA
  }

  # Réordonner les colonnes pour qu'elles soient dans le même ordre
  fendchil <- fendchil[, names(fbschil)]

  cat("Les noms des variables ont été harmonisés.\n")
}

```
# calcul de la consommation moyenne
```{r}
# Calcul de la consommation d'énergie moyenne
conso_energie_moyenne <- fbasemth %>%
  summarise(energie_moyenne = mean(protein_g, na.rm = TRUE))
# Affichage du résultat
print(conso_energie_moyenne)

```

## Exploration des données

```{r}
# Afficher les noms des variables
colnames(fbasemth)

# Aperçu des premières lignes
tibble::glimpse(fbasemth)
```

## Calcul de la consommation d'énergie moyenne par repas

```{r}
# Calcul de la consommation d'énergie moyenne
conso_energie_moyenne <- fbasemth %>%
  summarise(energie_moyenne = mean(protein_g, na.rm = TRUE))

# Affichage du résultat
print(conso_energie_moyenne)
```
#Sauvegarde des nouvelles bases
```{r}
# i) Sauvegarder les changements pour food_comp_mother_baseline.dta
write_dta(fbasemth, "mother_baseline_v1.dta")

# ii) Sauvegarder les changements pour food_comp_mother_endline.dta
write_dta(fdmth, "mother_endline_v1.dta")

# iii) Sauvegarder les changements pour food_comp_child_baseline.dta
write_dta(fbschil, "child_baseline_v1.dta")

# iv) Sauvegarder les changements pour food_comp_child_endline.dta
write_dta(fendchil, "child_endline_v1.dta")

# v) Sauvegarder les changements pour base_menage.dta
write_dta(menage_sans_doublons, "base_menage_final.dta")
```
#Fusion des basées 
```{r}
#baseline
# Jointure complète entre les bases des mères et des enfants sur l'identifiant du ménage
bfinal <- full_join(fbschil, fbschil, by = "hhid")
# Aperçu du résultat
head(bfinal)
```
#renommer les variables
```{r}
# Renommer toutes les colonnes de consommation en ajoutant le suffixe _b
bfinal <- bfinal %>%
  rename_with(~ paste0(., "_b"), .cols = matches("energ_kcal|protein_g|lipid_tot_g|calcium_mg|iron_mg|vit_b6_mg|vit_b12_mcg|vit_c_mcg"))

# Vérifier les nouveaux noms des colonnes
colnames(bfinal)
```
# Base endline
```{r}
#basendeline
# Jointure complète entre les bases des mères et des enfants sur l'identifiant du ménage
bfinal2 <- full_join(fdmth, fendchil, by = "hhid")
# Aperçu du résultat
head(bfinal2)
```
#renomage des variables
```{r}
# Renommer toutes les colonnes de consommation en ajoutant le suffixe _e
bfinal2 <- bfinal2 %>%
  rename_with(~ paste0(., "_e"), .cols = matches("energ_kcal|protein_g|lipid_tot_g|calcium_mg|iron_mg|vit_b6_mg|vit_b12_mcg|vit_c_mcg"))

# Vérifier les nouveaux noms des colonnes
colnames(bfinal2)
```





