---
title: "TP6-R"
author: "Samba SOW et SOMA Ben Idriss"
date: "`r Sys.Date()`"
output: html_document
---

## Charger les bibliothèques

```{r include=FALSE}
packages <- c("readr","utils","haven","dplyr","survey","srvyr", "gtsummary", "labelled")
for (package in packages) {
  if (!requireNamespace(package, quietly = TRUE)) {  
    install.packages(package)
  }
  library(package, character.only = TRUE)
}
```


1️⃣ Chargement des bases de données


```{r include=FALSE}
menage <- haven::read_dta("../bases/ehcvm_menage_ben2018.dta")
individu <- haven::read_dta("../bases/ehcvm_individu_ben2018.dta")
ponderation <- haven::read_dta("../bases/ehcvm_ponderations_ben2018.dta")
```


```{r}
individu  <-  individu %>%
  labelled::to_factor() 

```

2️⃣ Statistiques descriptives sur la base ménage

🔹 2.1 Sans pondération

```{r}
menage %>% 
  labelled::to_factor() %>%
  select(logem,toit,sol,mur) %>% 
  tbl_summary( label=list(
             toit~"toit de la maison du chef",
             mur~"mur de la maison ",
             sol~"sol de la maison"
             ),by=logem) %>% 
  modify_header(label="Caractéristiques sur l'habitat des ménages en fonction du type de logement ")

```


```{r}
menage %>%
  labelled::to_factor()%>% 
  select(logem, toit, sol, mur) %>%
  tbl_summary(
    by = logem,
    label = list(
      toit ~ "Type de toit",
      sol ~ "Type de sol",
      mur ~ "Type de mur"
    )
  ) %>%
  modify_header(label = "**Caractéristiques de l'habitat en fonction du type de logement**")
```

🔹 2.2 Avec pondération 


```{r}
menage <- menage %>%
  labelled::to_factor() 
```


```{r include=FALSE}
colnames(ponderation)
colnames(menage)
colnames(individu)
```

Retrouvons la pondération de la base menage à travers la base individu en selectionnant le poids dans la base individu et en supprimant les doublons 

```{r}

base_poids = individu %>%  
        select(hhid,hhweight) %>% 
        distinct(hhid, .keep_all = TRUE)

```

## Joindre la base ménage avec la base base_poids
```{r}
menage_pond <- menage %>% 
  left_join(base_poids, by="hhid")
```


## Définir le plan de sondage

```{r include=FALSE}
menage_pond <- menage_pond %>%
  as_survey_design(ids = hhid, weights = hhweight)
```


```{r}
menage_pond %>%
  select(logem,eauboi_ss,eauboi_sp) %>% 
  tbl_svysummary(
    by = logem,
    label = list(
      eauboi_ss ~ "Eau potable (saison sèche)",
      eauboi_sp ~ "Eau potable (saison pluvieuse)")) %>% 
  modify_caption("**Accès à l'eau en fonction du type de logement (avec pondération)**")
```


```{r}
menage_pond %>%
  select(logem,elec_ac,elec_ur,elec_ua ) %>% 
  tbl_svysummary(
    by = logem, 
    label = list(
      elec_ac ~ "electricité reseau",
      elec_ur ~ "reseau electrique"),
    elec_ua~"solaire/groupe") %>%
   modify_header(label="**Possession d'electricité par milieu (avec pondération)**")
  
```



3️⃣ Statistiques descriptives sur la base individu 

🔹 3.1 Sans pondération

```{r}
# Transformer en facteurs et créer une variable d'âge groupé
individu_1 <- individu %>%
  labelled::to_factor() %>%
  mutate(age_group = case_when(
    age < 18  ~ "0-17 ans",
    age >= 18 & age < 35  ~ "18-34 ans",
    age >= 35 & age < 60  ~ "35-59 ans",
    age >= 60  ~ "60+ ans"
  ))

```


```{r}
individu_1 %>%
  select(sexe, age_group) %>%
  tbl_summary(
    by = sexe,  # Croisement par sexe
    statistic = all_categorical() ~ "{n} ({p}%)",
    label = list(
      age_group ~ "Tranche d'âge"
    )
  ) %>%
  modify_header(label = "**Répartition des individus par sexe et groupe d'âge (Sans Pondération)**")

```



```{r}
individu_1 %>%
  select(milieu, bank) %>%
  tbl_summary(
    by = milieu,  # Croisement par milieu
    statistic = all_categorical() ~ "{n} ({p}%)",
    label = list(
      bank ~ "Accès aux services bancaires"
    )
  ) %>%
  modify_header(label = "**Accès aux services bancaires selon le milieu (Sans Pondération)**")

```

🔹 3.2 Avec pondération
```{r}
individu_1 <- individu_1 %>%
  labelled::to_factor()
```


```{r}
# Définir le plan de sondage
individu_pond <- individu_1 %>%
  as_survey_design(ids = numind, weights = hhweight)

```


```{r}
# Tableau pondéré
individu_pond %>%
  select(sexe, age_group) %>%
  tbl_svysummary(
    by = sexe,
    statistic = all_categorical() ~ "{n} ({p}%)",
    label = list(age_group ~ "Tranche d'âge")) %>%
  modify_caption("**Répartition des individus par sexe et groupe d'âge (Avec Pondération)**")

```


```{r}
individu_pond %>%
  select(milieu, bank) %>%
  tbl_svysummary(
    by = milieu,  # Croisement par milieu
    statistic = all_categorical() ~ "{n} ({p}%)",
    label = list(
      bank ~ "Accès aux services bancaires"
    )
  ) %>%
  modify_caption("**Accès aux services bancaires selon le milieu (Sans Pondération)**")
```

4️⃣ Statistiques descriptives sur la base individu mergee avec la base menage

```{r}
base <- individu %>%
  left_join(menage, by = "hhid")
```


```{r include=FALSE}
colnames(base)
```

🔹 4.1 Sans ponderation


```{r}
# Transformer en facteurs et créer une variable d'âge groupé
base_1 <- base %>%
  labelled::to_factor() %>%
  mutate(age_group = case_when(
    age < 18  ~ "0-17 ans",
    age >= 18 & age < 35  ~ "18-34 ans",
    age >= 35 & age < 60  ~ "35-59 ans",
    age >= 60  ~ "60+ ans"
  ))

```


```{r}
base_1 %>%
  select(sexe, age_group) %>%
  tbl_summary(
    by = sexe,
    statistic = all_categorical() ~ "{n} ({p}%)",
    label = list(age_group ~ "groupr d age")) %>%
  modify_header(label="**Répartition des individus par sexe et par groupr d'âge (Sans Pondération)**")
```


```{r}
base_1 %>%
  select(milieu, diplome) %>%
  tbl_summary(
    by = milieu,  # Croisement par milieu
    statistic = all_categorical() ~ "{n} ({p}%)",
    label = list(
      diplome ~ "diplôme obtenu"
    )
  ) %>%
  modify_header(label="**Répartition des individus par milieu et par diplôme obtenu (Sans Pondération)**")
```


🔹 4.2 Avec ponderation

## Définir le plan de sondage

```{r}
base_2 <- base %>% 
 as_survey_design(ids = hhid, weights = hhweight)

colnames(base_2)
```



```{r}
base_2 %>%
  select(sexe, region) %>%
  tbl_svysummary(
    by = sexe,
    statistic = all_categorical() ~ "{n} ({p}%)",
    label = list(region ~ "Région")) %>%
  modify_caption("**Répartition des individus par sexe et par region (Avec Pondération)**")
```



```{r}
base_2 %>%
  select(milieu, educ_scol) %>%
  tbl_svysummary(
    by = milieu,  # Croisement par milieu
    statistic = all_categorical() ~ "{n} ({p}%)",
    label = list(
      educ_scol ~ "Niveau d'éducation"
    )
  ) %>%
  modify_caption("**le Niveau d'éducation selon le milieu (Sans Pondération)**")
```



