---
title: "Test_2025"
author: "Albert ZINABA"
date: "`r Sys.Date()`"
output:
  word_document: 
    toc: true
    toc_depth: 2
  html_document: default
---

```{r setup, include=FALSE}
knitr::opts_chunk$set(echo = TRUE)
```


```{r}
# Liste des packages nécessaires
packages <- c("readr", "haven", "summarytools", "janitor", "reshape2", "utils", "dplyr","tidyverse", "labelled", "cardx", "survey", "kableExtra","data.table",  "gtsummary")

# Vérification et installation
invisible(lapply(packages, function(pkg) {
  if (!requireNamespace(pkg, quietly = TRUE)) {
    install.packages(pkg, quiet = TRUE)  
  }
  if (!pkg %in% .packages()) {  
    suppressMessages(library(pkg, character.only = TRUE))
  }
}))
```

# Importation des bases de données 

```{r}
mother_baseline <- haven::read_dta("../data/food_comp_mother_baseline.dta")
mother_endline <- haven::read_dta("../data/food_comp_mother_endline.dta")
child_baseline <- haven::read_dta("../data/food_comp_child_baseline.dta")
child_endline <- haven::read_dta("../data/food_comp_child_endline.dta")
base_menage <- haven::read_dta("../data/base_menage.dta")
```

# Structure des bases

```{r}
utils::str(mother_baseline)
utils::str(mother_endline)
utils::str(child_baseline)
utils::str(child_endline)
utils::str(base_menage)
```

# Partie 1 : Gestion et nettoyage des bases de données
## 1.	VérifiONS la présence de doublons dans les bases de données Baseline, Endline et ménage en les si nécessaire.
```{r}
# Vérifions les doublons dans chaque base de données
# Cherchons si il y a des doublons dans chaque base de donnée a travers la fonction "cherche_doub"; elle permet de détecter et d'analyser les doublons dans un jeu de données. Elle utilise la fonction `duplicated()` pour identifier les lignes répétées, compte le nombre de doublons trouvés, et affiche un message indiquant leur présence ou absence.
 
cherche_doub <- function(data) {
  duplicates <- data[duplicated(data), ]
  if (nrow(duplicates) > 0) {
    print(paste("Doublons trouvés :", nrow(duplicates)))
    return(duplicates)
  } else {
    print("Aucun doublon trouvé.")
    return(NULL)
  }
}

# Appliquons la vérification des doublons
cherche_doub(mother_baseline)
cherche_doub(mother_endline)
cherche_doub(child_baseline)
cherche_doub(child_endline)
cherche_doub(base_menage)

```


```{r}
# Supprimer les doublons si nécessaire
mother_baseline <- mother_baseline %>% distinct()
mother_endline <- mother_endline %>% distinct()
child_baseline <- child_baseline %>% distinct()
child_endline <- child_endline %>% distinct()
base_menage <- base_menage %>% distinct()
```


## 2. verifications de la coherence des noms ds variables 
```{r}
# Vérifier les noms des variables dans les bases de données
nom_var1<-names(mother_baseline)
print(nom_var1)
```


```{r}
nom_var2<-names(mother_endline)
print(nom_var2)
```


```{r}
nom_var3<-names(child_baseline)
print(nom_var3)
```


```{r}
nom_var4<-names(child_endline)
print(nom_var4)
```


```{r}
# En comparant les noms des variables dans les bases de données, on observe des différences dans la base 'mother_baseline' qui contient des variables nommées V1 et V9 au lieu de energ_kcal et zinc_mg.

# Renommons les variables dans mother_baseline en remplacant V1 par energ_kcal et V9 par zinc_mg
mother_baseline <- mother_baseline %>%
  rename(
    energ_kcal = V1,
    zinc_mg = V9    
  )

# Vérifions maintenant si les noms des variables après correction
names(mother_baseline)
```

## 3. Gestion des données manquantes 
```{r}
# Vérifier les données manquantes
# Les lignes de codes suivants verifient s'il y a des valeurs manquantes dans les base de données a travers la fonction 'is.na' pout trouver les valeurs manquantes et la fonction 'sum' pour les additions et donné le nombes de valeurs manquantes dans chaques base de données.

val_manq1<-sum(is.na(mother_baseline))
print(val_manq1)

val_manq2<-sum(is.na(mother_endline))
print(val_manq2)

val_manq3<-sum(is.na(child_baseline))
print(val_manq3)

val_manq4<-sum(is.na(child_endline))
print(val_manq4)

val_manq5<-sum(is.na(base_menage))
print(val_manq5)

# Correction des données manquantes si possible
# Noms remplacerons les NA par la moyenne pour les variables numériques dans chaquebase de donnée
mother_baseline <- mother_baseline %>%
  mutate(across(where(is.numeric), ~ ifelse(is.na(.), mean(., na.rm = TRUE), .)))

mother_endline <- mother_endline %>%
  mutate(across(where(is.numeric), ~ ifelse(is.na(.), mean(., na.rm = TRUE), .)))

child_baseline <- child_baseline %>%
  mutate(across(where(is.numeric), ~ ifelse(is.na(.), mean(., na.rm = TRUE), .)))

child_endline <- child_endline %>%
  mutate(across(where(is.numeric), ~ ifelse(is.na(.), mean(., na.rm = TRUE), .)))

base_menage <- base_menage %>%
  mutate(across(where(is.numeric), ~ ifelse(is.na(.), mean(., na.rm = TRUE), .)))

```

## 4. Consommation moyenne d'energie pour les mères a chaque repas

```{r}
cons_energ <- mother_baseline %>%
  group_by(energ_kcal) %>%
  summarise(avg_energy = mean(energ_kcal, na.rm = TRUE))

print(cons_energ)
```

```{r}
# Sauvegarder les bases de données nettoyées

# A travers les codes suivants nous utilisons la fonction write_dta() du package haven pour sauvegarder les jeux de données nettoyés dans des fichiers au format .dta (format de fichier utilisé par Stata). Voici une explication ligne par ligne :
  
write_dta(mother_baseline, "mother_baseline_v1.dta")
write_dta(mother_endline, "mother_endline_v1.dta")
write_dta(child_baseline, "child_baseline_v1.dta")
write_dta(child_endline, "child_endline_v1.dta")
write_dta(base_menage, "base_menage_final.dta")
```

# Partie 2 Empilement et fusion des donnés

# Chargement des base de données


```{r}
# Chargons les bases de données nettoyées
mother_baseline<- read_dta("mother_baseline_v1.dta")
child_baseline <- read_dta("child_baseline_v1.dta")
```


```{r}

# Charger les données
mother_baseline <- read_dta("mother_baseline_v1.dta")
child_baseline <- read_dta("child_baseline_v1.dta")

# Ajouter une colonne pour identifier les mères et les enfants
mother_baseline <- mother_baseline %>% mutate(type = "mother")
child_baseline <- child_baseline %>% mutate(type = "child")

# Empiler les données
baseline_data1 <- bind_rows(mother_baseline, child_baseline)
baseline_data1
```

```{r}
# Liste des variables à renommer
cons_vars <- c("energ_kcal", "protein_g", "lipid_tot_g", "calcium_mg", "iron_mg", "zinc_mg","vit_c_mg")

# Ajouter le suffixe _b
baseline_data <- baseline_data1 %>%
  rename_with(~ paste0(., "_b"), all_of(cons_vars))
```

```{r}

# Résumons les consommations journalières totales par individu
baseline_summary <- baseline_data %>%
  group_by(hhid, s1_q2, type) %>%
  summarise(across(ends_with("_b"), sum, na.rm = TRUE), .groups = "drop")

# Afficher le résultat
print(baseline_summary)
```

```{r}
#Sauvergarde de la base de donnée final
# Sélectionner les colonnes nécessaires
baseline_final <- baseline_summary %>%
  select(hhid, s1_q2, energ_kcal_b, protein_g_b, lipid_tot_g_b, calcium_mg_b, iron_mg_b, zinc_mg_b)

# Sauvegarder
write_dta(baseline_final, "baseline_final.dta")
```

## 2.Endline

```{r}
# Charger les données
mother_endline <- read_dta("mother_endline_v1.dta")
child_endline <- read_dta("child_endline_v1.dta")

# Ajouter une colonne pour identifier les mères et les enfants
mother_endline <- mother_endline %>% mutate(type = "mother")
child_endline <- child_endline %>% mutate(type = "child")

# Empiler les données
endline_data <- bind_rows(mother_endline, child_endline)
```


```{r}
# Ajout du suffixe _e
endline_data <- endline_data %>%
  rename_with(~ paste0(., "_e"), all_of(cons_vars))
endline_data
```



```{r}
# Résumons les consommations journalières totales par individu
endline_summary <- endline_data %>%
  group_by(hhid, s1_q2, type) %>%
  summarise(across(ends_with("_e"), sum, na.rm = TRUE), .groups = "drop")

# Afficher le résultat
print(endline_summary)
```


```{r}
#Sauvergarde de la base final
# Sélectionner les colonnes nécessaires
endline_final <- endline_summary %>%
  select(hhid, s1_q2, energ_kcal_e, protein_g_e, lipid_tot_g_e, calcium_mg_e, iron_mg_e, zinc_mg_e)

# Sauvegarder
write_dta(endline_final, "endline_final.dta")
```

## 3. Fusion des deux bases 
```{r}
# Fusion des deux bases de données
merged_data <- merge(baseline_final, endline_final, by = c("hhid", "s1_q2"))
```

## 4. Fusion des caracteristiques
```{r}
# Charger la base de données des ménages
base_menage_final <- read_dta("base_menage_final.dta")

# Fusionner avec les données précédentes
final_data <- merge(merged_data, base_menage_final, by = "hhid")
final_data
```


## 5.Sauvergarde de la base


# Partie 3

```{r}

# Un tableau recapitulatif
tableau <- mother_baseline %>%
  select(s1_q2, energ_kcal, protein_g, lipid_tot_g, calcium_mg, iron_mg, vit_b6_mg, vit_b12_mcg, vit_c_mg) %>%  # Sélection des variables
  tbl_summary(
    by = s1_q2,  # Par groupe s1_q2
    label = list(
      energ_kcal ~ "Energie (kcal)", #
      protein_g ~ "Protéines (g)",
      lipid_tot_g ~ "Lipides totaux (g)",
      calcium_mg ~ "Calcium (mg)",
      iron_mg ~ "Fer (mg)",
      vit_b6_mg ~ "Vitamine B6 (mg)",
      vit_b12_mcg ~ "Vitamine B12 (mcg)",
      vit_c_mg ~ "Vitamine C (mg)"
    ),
    statistic = list(
      all_continuous() ~ "{mean} ({sd})",  # Moyenne et écart-type pour les variables continues
      all_categorical() ~ "{n} ({p}%)"     # Effectif et pourcentage pour les variables catégorielles
    ),
    digits = list(all_continuous() ~ 0),   # Arrondir les valeurs continues à 0 décimale
    missing_text = "Valeurs manquantes"    # Texte personnalisé pour les données manquantes
  ) %>%
  add_p() %>%  # Ajouter les tests de p-value
  modify_header(label = "**Variable**") %>%  # Modifier l'en-tête de la colonne 'label'
  bold_labels()  # Mettre en gras les noms des variables

# Afficher le tableau
tableau

```








