---
title: "Test de management et d’analyse des données avec R"
author: "Djerakei MISTALENGAR"
date: "`r Sys.Date()`"
output:
  html_document:
    df_print: paged
  word_document: default
---

```{r setup, include=FALSE}
knitr::opts_chunk$set(echo = TRUE, warning = FALSE, results="asis")
```

## Installation et chargement des packages

```{r  message=FALSE,warning = FALSE}

# Vérifier et installer les packages nécessaires

packages <- c("haven", "utils", "dplyr", "tidyverse", "gtsummary", "survey", "knitr")

for (pkg in packages) {
  if (!require(pkg, character.only = TRUE)) install.packages(pkg, dependencies = TRUE)
  library(pkg, character.only = TRUE)
}

```

```{r}
# Supprimer toutes les variables de l'environnement
rm(list = ls())
```

## Chargement des données

```{r echo=TRUE}
# Chargement des fichiers

mbl <- haven::read_dta("../Données/food_comp_mother_baseline.dta")

mel <- haven::read_dta("../Données/food_comp_mother_endline.dta")


str(mbl)
str(mel)

```


```{r echo=TRUE}
cbl <- haven::read_dta("../Données/food_comp_child_baseline.dta")

cel <- haven::read_dta("../Données/food_comp_child_endline.dta")


str(cbl)
str(cel)
```

```{r echo=TRUE}
men <- haven::read_dta("../Données/base_menage.dta")

str(men)

```

## Partie 1 : Gestion et nettoyage des bases de données

#### 1. Vérifiez la présence de doublons dans les bases de données Baseline, Endline et ménage. Supprimez les doublons si nécessaire.

```{r echo=TRUE}
colnames(mbl)

View(mbl)
```

```{r echo=TRUE}

# Fonction pour vérifier et supprimer les doublons
clean_data <- function(df, key_vars) {
  df <- df %>%
    mutate(dupli = duplicated(df[key_vars]))  # Identifier les doublons
  print(sum(df$dupli))  # Nombre de doublons
  
  df <- df %>%
    distinct(across(all_of(key_vars)), .keep_all = TRUE)  # Supprimer les doublons
  
  return(df)
}


```

```{r echo=TRUE}
mbl<-clean_data(mbl, "hhid")

print(mbl)
```

```{r}
mel<-clean_data(mel, "hhid")

```

```{r echo=TRUE}

cbl<-clean_data(cbl, "hhid")

cbl

```

```{r echo=TRUE}
cel<-clean_data(cel, "hhid")

```

```{r echo=TRUE}
# Vérification des noms de variables dans chaque base de données
names(mbl)  # Baseline des mères
names(mel)  # Endline des mères

names(cbl)  # Baseline des enfants
names(cel)  # Endline des enfants

names(men)  # Base des ménages

```

#### 2. Assurez-vous que les noms des variables sont cohérents entre les bases de données Baseline et Endline

```{r echo=TRUE}

# Comparer les noms de variables pour identifier les différences

# Comparer les noms entre Baseline et Endline pour les mères
setdiff(names(mbl), names(mel))
setdiff(names(mel), names(mbl))

# Comparer les noms entre Baseline et Endline pour les enfants
setdiff(names(cbl), names(cel))
setdiff(names(cel), names(cbl))

```

```{r echo=TRUE}
# Renommer la colonne 'V1' en 'energ_kcal'

colnames(mel)[colnames(mel) == "V1"] <- "energ_kcal"

colnames(mbl)[colnames(mbl) == "V1"] <- "energ_kcal"

# Vérifier les noms des variables après renaming
names(mbl)
names(mel)

```

#### Veuillez vérifier soigneusement les données et corriger les données manquantes de certaines variables si possibles.

```{r echo=TRUE}
# Vérifier les données manquantes dans chaque base
sum(is.na(mbl))  # Pour Baseline des mères
sum(is.na(mel))  # Pour Endline des mères

sum(is.na(cbl))  # Pour Baseline des enfants
sum(is.na(cel))  # Pour Endline des enfants

sum(is.na(men))  # Pour la base des ménages


```

```{r echo=TRUE}
# Pour la base `mbl` (Baseline des mères), par exemple
colSums(is.na(mbl))  # Compter les NA pour chaque variable
colSums(is.na(mel))  # Idem pour la base `mel` (Endline des mères)

# Répéter pour les autres bases
colSums(is.na(cbl))
colSums(is.na(cel))
colSums(is.na(men))

```

```{r echo=TRUE}
# Imputation par la médiane pour les nutriments
mbl$protein_g[is.na(mbl$protein_g)] <- median(mbl$protein_g, na.rm = TRUE)
mel$protein_g[is.na(mel$protein_g)] <- median(mel$protein_g, na.rm = TRUE)

mbl$lipid_tot_g[is.na(mbl$lipid_tot_g)] <- median(mbl$lipid_tot_g, na.rm = TRUE)
mel$lipid_tot_g[is.na(mel$lipid_tot_g)] <- median(mel$lipid_tot_g, na.rm = TRUE)

# Imputation par 0 pour les variables de type 'absence de consommation' comme `s1_q0`
mbl$s1_q0[is.na(mbl$s1_q0)] <- 0
mel$s1_q0[is.na(mel$s1_q0)] <- 0

# Vérification après traitement
colSums(is.na(mbl))  # Vérifier les NA après traitement
colSums(is.na(mel))

```

```{r echo=TRUE}
# Imputation dans les données des enfants
cbl$protein_g[is.na(cbl$protein_g)] <- median(cbl$protein_g, na.rm = TRUE)
cel$protein_g[is.na(cel$protein_g)] <- median(cel$protein_g, na.rm = TRUE)

# Imputation des valeurs manquantes pour les nutriments spécifiques
cbl$calcium_mg[is.na(cbl$calcium_mg)] <- median(cbl$calcium_mg, na.rm = TRUE)
cbl$iron_mg[is.na(cbl$iron_mg)] <- median(cbl$iron_mg, na.rm = TRUE)
cbl$zinc_mg[is.na(cbl$zinc_mg)] <- median(cbl$zinc_mg, na.rm = TRUE)
cbl$vit_b6_mg[is.na(cbl$vit_b6_mg)] <- median(cbl$vit_b6_mg, na.rm = TRUE)
cbl$vit_b12_mcg[is.na(cbl$vit_b12_mcg)] <- median(cbl$vit_b12_mcg, na.rm = TRUE)
cbl$vit_c_mg[is.na(cbl$vit_c_mg)] <- median(cbl$vit_c_mg, na.rm = TRUE)


# Imputation par la médiane pour les variables avec des NA
cbl$energ_kcal[is.na(cbl$energ_kcal)] <- median(cbl$energ_kcal, na.rm = TRUE)
cel$calcium_mg[is.na(cel$calcium_mg)] <- median(cel$calcium_mg, na.rm = TRUE)
# Imputation par la médiane pour les nutriments manquants
cel$iron_mg[is.na(cel$iron_mg)] <- median(cel$iron_mg, na.rm = TRUE)
cel$zinc_mg[is.na(cel$zinc_mg)] <- median(cel$zinc_mg, na.rm = TRUE)
cel$vit_b6_mg[is.na(cel$vit_b6_mg)] <- median(cel$vit_b6_mg, na.rm = TRUE)
cel$vit_b12_mcg[is.na(cel$vit_b12_mcg)] <- median(cel$vit_b12_mcg, na.rm = TRUE)
cel$vit_c_mg[is.na(cel$vit_c_mg)] <- median(cel$vit_c_mg, na.rm = TRUE)


cbl$lipid_tot_g[is.na(cbl$lipid_tot_g)] <- median(cbl$lipid_tot_g, na.rm = TRUE)
cel$lipid_tot_g[is.na(cel$lipid_tot_g)] <- median(cel$lipid_tot_g, na.rm = TRUE)

# Et répéter pour d'autres variables comme calcium, zinc, etc.


# Imputation dans la base des ménages
men$hhsize[is.na(men$hhsize)] <- median(men$hhsize, na.rm = TRUE)


# Vérification après traitement
colSums(is.na(cbl))  # Vérifier les NA après traitement
colSums(is.na(cel))
colSums(is.na(men))


```

#### 4. La consommation d'énergie moyenne à chaque repas pour l'ensemble des mères lors de l'enquête de base

On va calculer la moyenne de la consommation d'énergie pour l'ensemble des repas dans l'enquête de base.

```{r echo=TRUE}
# Calculer la consommation moyenne d'énergie en ignorant les valeurs manquantes

mean_energ <- mean(mbl$energ_kcal, na.rm = TRUE)

# Afficher la moyenne
mean_energ


```

```{r echo=TRUE}
# Sauvegarder les changements dans les fichiers modifiés

# Baseline des mères
haven::write_dta(mbl, "../Données/mother_baseline_v1.dta")

# Endline des mères
haven::write_dta(mel, "../Données/mother_endline_v1.dta")   

 # Baseline des enfants
haven::write_dta(cbl, "../Données/child_baseline_v1.dta")

# Endline des enfants
haven::write_dta(cel, "../Données/child_endline_v1.dta")  

 # Base des ménages
haven::write_dta(men, "../Données/base_menage_final.dta")      

```

# Partie 2 : Empilement et Fusion des données

## 1) Baseline

### i) Empilez les bases de données


```{r echo=TRUE}

# Charger les bases de données à nouveau

mbl <- haven::read_dta("../Données/mother_baseline_v1.dta")
cbl <- haven::read_dta("../Données/child_baseline_v1.dta")


```



```{r echo=TRUE}
# Effectuer un left join (on veut garder toutes les lignes de la mère)
merged_data <- right_join(cbl, mbl, by = "hhid")


# Voir
View(merged_data)

```

### ii)	Renommage de toutes les variables de consommation energ_kcal jusqu’à vit_c_mcg en ajoutant le suffixe _b pour faire référence à l’enquête Baseline.


```{r echo=TRUE}

merged_data <- merged_data %>%
  rename_with(~ gsub("\\.x$", "_b", .), contains(c("energ_kcal", "protein_g", "lipid_tot_g", "calcium_mg", "iron_mg", "vit_b6_mg", "vit_b12_mcg", "vit_c_mg")))

# Renommer les colonnes de consommation d'enfants avec le suffixe "_c" pour l'enquête Baseline


merged_data <- merged_data %>%
  rename_with(~ gsub("\\.y$", "_c", .), contains(c("energ_kcal", "protein_g", "lipid_tot_g", "calcium_mg", "iron_mg", "vit_b6_mg", "vit_b12_mcg", "vit_c_mg")))

# Vérifier les noms de colonnes après renommage
names(merged_data)


```


### iii)	Création d'une base de données qui résume les consommations journalières totales par individu (somme des 4 repas) pour l’énergie et tous les nutriments en utilisant la commande merge.

```{r echo=TRUE}

# Créer un résumé des consommations journalières totales
summary_data <- merged_data %>%
  mutate(
    total_energ_kcal = energ_kcal_b + energ_kcal_c,
    total_protein_g = protein_g_b + protein_g_c,
    total_lipid_g = lipid_tot_g_b + lipid_tot_g_c,
    total_calcium_mg = calcium_mg_b + calcium_mg_c,
    total_iron_mg = iron_mg_b + iron_mg_c,
    total_zinc_mg = zinc_mg,  
    total_vit_b6_mg = vit_b6_mg_b + vit_b6_mg_c,
    total_vit_b12_mcg = vit_b12_mcg_b + vit_b12_mcg_c,
    total_vit_c_mg = vit_c_mg_b + vit_c_mg_c
  ) %>%
  select(hhid, total_energ_kcal, total_protein_g, total_lipid_g, total_calcium_mg, 
         total_iron_mg, total_zinc_mg, total_vit_b6_mg, total_vit_b12_mcg, total_vit_c_mg)

# Vérifier le résultat
head(summary_data)

# Sauvegarder la base de données résumée
haven::write_dta(summary_data, "../Données/summary_daily_consumption.dta")

```



### iv)	Sauvegarde la base de données finale 

```{r echo=TRUE}
# Sélectionner les colonnes nécessaires
baseline_final <- merged_data %>%
  select(hhid, s1_q2.x, energ_kcal_b, protein_g_b, lipid_tot_g_b, calcium_mg_b, iron_mg_b, zinc_mg) %>%
  rename(
    s1_q2 = s1_q2.x,
    energ_kcal = energ_kcal_b,
    protein_g = protein_g_b,
    lipid_tot_g = lipid_tot_g_b,
    calcium_mg = calcium_mg_b,
    iron_mg = iron_mg_b
  )

# Vérifier le résultat
head(baseline_final)

# Sauvegarder la base de données finale
haven::write_dta(baseline_final, "../Données/baseline_final.dta")

```







```{r echo=TRUE}
# Charger les bases de données Endline
mel <- haven::read_dta("../Données/mother_endline_v1.dta")
cel <- haven::read_dta("../Données/child_endline_v1.dta")

# Renommer les variables de consommation pour l'enquête Endline en ajoutant le suffixe "_e"
mel <- mel %>%
  rename(
    energ_kcal_e = energ_kcal,
    protein_g_e = protein_g,
    lipid_tot_g_e = lipid_tot_g,
    calcium_mg_e = calcium_mg,
    iron_mg_e = iron_mg,
    zinc_mg_e = zinc_mg,
    vit_b6_mg_e = vit_b6_mg,
    vit_b12_mcg_e = vit_b12_mcg,
    vit_c_mg_e = vit_c_mg
  )

cel <- cel %>%
  rename(
    energ_kcal_e = energ_kcal,
    protein_g_e = protein_g,
    lipid_tot_g_e = lipid_tot_g,
    calcium_mg_e = calcium_mg,
    iron_mg_e = iron_mg,
    zinc_mg_e = zinc_mg,
    vit_b6_mg_e = vit_b6_mg,
    vit_b12_mcg_e = vit_b12_mcg,
    vit_c_mg_e = vit_c_mg
  )

# Empiler les données des mères et des enfants pour chaque ménage
endline_merged <- bind_rows(mel, cel)

# Vérifier la base fusionnée
head(endline_merged)

# Sauvegarder la base de données empilée sous le nom "endline_merged_mother_child.dta"
haven::write_dta(endline_merged, "../Données/endline_merged_mother_child.dta")

```




## Endline


```{r echo=TRUE}
# Charger les bases de données des mères et des enfants
mel <- haven::read_dta("../Données/mother_endline_v1.dta")
cel <- haven::read_dta("../Données/child_endline_v1.dta")

# Fusionner les bases de données des mères et des enfants sur "hhid" (identifiant du ménage)
merged_endline <- right_join( cel,mel, by = "hhid")


```

```{r echo=TRUE}
colnames(merged_endline)

```





### 3)	Fusionnez les données baseline_final.dta   et endline_final.dta

```{r echo=TRUE}

# Charger les deux bases de données
baseline_data <- haven::read_dta("../Données/baseline_final.dta")
endline_data <- haven::read_dta("../Données/endline_final.dta")

# Fusionner les données Baseline et Endline par hhid
merged_data <- left_join(baseline_data, endline_data, by = "hhid", suffix = c("_b", "_e"))

# Vérifier le résultat de la fusion
head(merged_data)

# Sauvegarder la base de données fusionnée
haven::write_dta(merged_data, "../Données/merged_baseline_endline.dta")


```




```{r echo=TRUE}

# Charger la base
base_menage <- read_dta("../Données/base_menage.dta")


```

```{r echo=TRUE}
#Taille du menage
base_household_size <- base_menage %>% 
  select(hhid, hhsize) %>% 
  distinct()

```

```{r echo=TRUE}
# Education
base_education_level <- base_menage %>% 
  select(hhid, hh_primary) %>% 
  distinct()

```

```{r echo=TRUE}

# Ratio

base_dependence_ratio <- base_menage %>% 
  select(hhid, dependencyratio) %>% 
  distinct()

```

```{r echo=TRUE}
# sécurité alimentaire)

base_HFIAS_score <- base_menage %>% 
  select(hhid, hfias_score) %>% 
  distinct()

```


