---
title: "TP5_Gr4"
author: "Samba SOW, Dior MBENGUE et Cheikh Oumar DIALLO"
date: "`r Sys.Date()`"
output:
  html_document: default
  pdf_document: default
---

## Installation et importation des packages

Dans cette section, nous installons tous les packages qui servirons dans la suite.

```{r, echo=TRUE, results="hide"}

packages <- c("readr","utils","dplyr","psych", "survey", "gtsummary")

for (package in packages) {
  if (!requireNamespace(package, quietly = TRUE)) {   # Vérifie si le package n'est pas encore installé
    install.packages(package)
  }
  library(package, character.only = TRUE)
}

```

## Importation des bases

```{r}
consommation <- utils::read.csv("../bases/ehcvm_conso_sen2021.csv") 
menage <- utils::read.csv("../bases/ehcvm_menage_sen2021.csv")
```

## Informations généraless sur les bases

Les bases *ménage* et *consommation* contienent respectivement `r nrow(consommation)` et `r nrow(menage)` observations et respectivement `r ncol(consommation)` et `r ncol(menage)` variables.

```{r}
utils::str(consommation)
utils::str(menage)
```

## **Statatistiques descriptives**

```{r}
summary(menage)
psych::describe(consommation)  

```

#Jointure

*Vérifions la clé de jointure*

Ceci nous permettra de nous assurer que la clé de jointure existe dans les deux basees et est écrite exactement de la même manière

```{r}
colnames(consommation)
colnames(menage)
```

*Faisons la jointure*

```{r}

base_jointe <- consommation %>%
  left_join(menage, by = "hhid") 

```

## Statistiques après jointure

*Moyenne et médiane de la consommation par ménage*

```{r}
base_jointe %>%
  summarise(
    depen_moy = mean(depan, na.rm = TRUE),
    depen_med = median(depan, na.rm = TRUE)
  )
```

*Statisiques par région*

```{r}
base_jointe %>%
  group_by(region) %>%
  summarise(
    depan_moy = mean(depan, na.rm = TRUE),
    depan_med = median(depan, na.rm = TRUE),
    n = n())  # Nombre d'observations
  
```

## Statistiques sans pondération

*Exemple: la dépense moyenne sans pondération*

```{r}
psych::describe(base_jointe$depan)
mean(base_jointe$depan, na.rm=TRUE)
```

## Statistiques avec pondération

```{r}
# Définir le plan d'échantillonnage
plan_sondage <- survey::svydesign(id = ~hhid, weights = ~hhweight, data = base_jointe)
```

*Moyenne pondérée de la dépense*

```{r}
svymean(~depan, plan_sondage, na.rm = TRUE)
```

*Quantils*

```{r}
svyquantile(~depan, plan_sondage, quantiles=0.5)
svyquantile(~depan,plan_sondage, quantiles=c(0.25,0.75) )
```
