---
title: "TP5"
author: "KAFANDO Judicaël Oscar, Mamady I BERETE & SEUKAM Divana Kerencia"
date: "`r Sys.Date()`"
output:
  html_document: default
  pdf_document: default
---


## Installation et importation des packages

Dans cette section, nous installons tous les packages qui servirons dans la suite.

```{r results=FALSE,message=FALSE}

packages <- c("readr","cardx","haven","utils","dplyr","gtsummary","gt","labelled","survey")


for (package in packages) {
  if (!requireNamespace(package, quietly = TRUE)) {   # Vérifie si le package n'est pas encore installé
    install.packages(package)
  }
  library(package, character.only = TRUE) # nom du package en nom ou chaine de caractère ()
}
```


## Section I : Importation et analyse des  bases


### Importation des bases

```{r}
## Base ménage

base_men <-  utils::read.csv("../Data/ehcvm_menage_bfa2021.csv")
## Base pondération
base_pond <- utils::read.csv("../Data/ehcvm_ponderations_bfa2021.csv")


```

### Structure des bases**

```{r}
print("Structure de la Base ménage")
str(base_men)

print("Structure de la Base pondération")
str(base_pond)

```


### Nom des colonnes dans chaque base

```{r}
print("Noms des colonnes de la Base ménage")
colnames(base_men)

print("Noms des colonnes de la Base pondération")
colnames(base_pond)

```
## Section 2 : Statistiques sur la base (sans pondération)

### Caracteristiques du logement

```{r}
base_men %>%    
  select(logem, toit, sol, mur) %>% 
  tbl_summary(
  label = list(logem ~ "Type de logement du chef de ménage", 
               toit~ "Toit de la maison du chef de ménage",
               mur ~ "Mur de la maison du chef de maison",
               sol~ "Sol de la maison du chef de ménage"),
  digits = everything()~c(0,0,0,0),
  missing = "always",
  missing_text = "Valeurs manquantes") %>% 
  modify_header(label = "**Taille de l'échantillon**")  %>%
  as_gt() %>%
  gt::tab_header(title = "Caracteristiques du logement") %>%
  gt::tab_source_note(source_note = "Source : EHCVM 2021-2022 (BFA)")%>%
  gt::tab_options(
    heading.title.font.size = 20,
    heading.title.font.weight = "bold"
      ) 

            

```



### Accès aux infrastructures de base


```{r}
base_men %>%   
  select(eauboi_ss,eauboi_sp,elec_ac,elec_ur,elec_ua,ordure,toilet,eva_toi,eva_eau) %>% tbl_summary(
  label = list(eauboi_ss ~ "source d'eau en saison sèche ", 
               eauboi_sp~ "source d eau en saison pluvieuse",
               elec_ac ~ " Accès à l’électricité en milieu urbain",
               elec_ur ~ "Accès à l’électricité en milieu rural.",
               elec_ua ~ " Accès à l’électricité de manière alternative (autres sources)",
               ordure ~ "Mode d’élimination des ordures ménagères",
               toilet ~ "Type de toilettes utilisées par le ménage",
               eva_toi ~ "Mode d’évacuation des eaux usées des toilettes",
               eva_eau ~ "Mode d’évacuation des eaux usées domestiques"),
  digits = everything()~c(0,0,0,0,0,0,0,0,0),
  missing = "always",
  missing_text = "Valeurs manquantes") %>% 
  modify_header(label = "**Taille de l'échantillon**") %>%
  as_gt() %>%
  gt::tab_header(title = "Accessibilités aux infrastructures de base")%>%
  gt::tab_source_note(source_note = "Source : EHCVM 2021-2022 (BFA)")%>%
  gt::tab_options(
    heading.title.font.size = 20,
    heading.title.font.weight = "bold") 


```

###  Équipements du ménage	

```{r}
base_men %>% 
  select(tv, fer, frigo, cuisin, ordin, decod, car ) %>% 
  tbl_summary(
    label = list(tv ~ "La possession d'un téléviseur par le ménage ",
               fer ~ "La possession d'un fer à repasser par le ménage",
               frigo ~ "La possession d'un Frigo par le menage",
               cuisin ~ "La possession d'une  Cuisiniere par le ménage",
               ordin ~"La possession d'un ordinateur par le ménage",
               decod ~ "La possession d'un décodeur par le ménage",
               car ~ "La possession d'un  véhicule par le ménage"),
  digits = everything()~c(0,0,0,0,0,0,0),
  missing = "always",
  missing_text = "Valeurs manquantes") %>% 
  modify_header(label = "**Taille de l'échantillon**") %>%
  as_gt() %>%
  gt::tab_header(title = "Equipements du ménage")%>%
  gt::tab_source_note(source_note = "Source : EHCVM 2021-2022 (BFA)")%>%
  gt::tab_options(
      heading.title.font.size = 20,
      heading.title.font.weight = "bold") 
  

```


### Superficie et bétail du ménage

```{r}
base_men %>% 
  select(superf, grosrum, petitrum, porc, lapin, volail) %>% 
  tbl_summary(
    label = list(superf ~ "La Superficie agricole ",
               grosrum ~ "Le nombre de gros Ruminants",
               petitrum ~ "Le Nombre de petit Ruminants",
               porc ~ "Le Nombre de porc",
               lapin ~"Le Nombre de lapin",
               volail ~ "Le Nombre de volail"),
  statistic = list(all_continuous() ~ "{N_nonmiss} [{mean} / {median}] ({sd})"),
  digits = list(all_continuous() ~ c(0, 0, 0, 0)),  
  missing = "always",
  missing_text = "Valeurs manquantes") %>%
  modify_header(label = "**Taille de l'échantillon**") %>%
  as_gt() %>%
  gt::tab_header(title ="Synthèse des données sur les superficies agricoles et l'élevage") %>%
  gt::tab_source_note(source_note = "Source : EHCVM 2021-2022 (BFA)")%>%
  gt::tab_options(
    heading.title.font.size = 20,
    heading.title.font.weight = "bold") 


```


### Chocs et vulnérabilités

```{r}
base_men %>% 
  select(sh_id_demo, sh_co_natu, sh_co_eco, sh_co_vio, sh_co_oth) %>% 
  tbl_summary(
    label = list(
      sh_id_demo ~ "Chocs démographiques)",
      sh_co_natu ~ "Chocs naturels",
      sh_co_eco ~ "Chocs économiques",
      sh_co_vio ~ "Chocs liés à la violence",
      sh_co_oth ~ "Autres chocs")) %>% 
  modify_header(label = "**Taille de l'échantillon**") %>%
  as_gt() %>%
  gt::tab_header(title = "Chocs et vulnérabilité du ménage") %>%
  gt::tab_source_note(source_note = "Source : EHCVM 2021-2022 (BFA)")%>%
  gt::tab_options(
    heading.title.font.size = 20,
    heading.title.font.weight = "bold") 

```




## Section 3 : Statistique sur las base ( avec pondération)

Dans cette section, nous reprenons les tableaux de la section 2 en les pondérant juste.

### Fusion

L'objectif est d'avoir les différents poids dans la base ménage.

```{r}

base_men_pond <- dplyr::left_join(base_men,base_pond,by='grappe')
#base_men_pond

```

### Pondération

**Procédure d'échantillonnage**

La base de sondage de l'EHCVM-2 se compose d'une liste de toutes les zones de dénombrement (ZD) du recensement général de la population et de l'habitat de 2019. À la première étape, **600 ZD (grappe)** sont sélectionnées proportionnellement en fonction de leur taille en termes de nombre de ménages issus de la cartographie.

À la deuxième étape, un échantillon de **7 200 ménages, soit 12 ménages par ZD,** est sélectionné à l'aide d'un échantillonnage systématique à **probabilité égale** dans chaque zone de dénombrement.
La taille finale de l'échantillon du panel est de 7 176 ménages, dont 3 585 ont été interrogés lors de la première vague et 3 591 lors de la deuxième vague.

Cependant, une analyse de la base montre que certains grappe n'ont pas 12 ménages (8,11).

**Calculons d'abord le nombre de ménage par grappe**

```{r}
base_men_pond$nombre_menage = stats::ave(base_men_pond$menage,base_men_pond$grappe,FUN = length)

```

**Calcul du poids de chaque ménagé**

Le tirage etant proportionnel, on repartie juste le poids de la grappe de façon proportionnel aux ménages

```{r}
base_men_pond$poids <- base_men_pond$hhweight/base_men_pond$nombre_menage

```


**Vérification des poids**

```{r}
## Poids total calculé à partir des grappes

poids_par_grappe <- base_men_pond %>%
  select(grappe, hhweight) %>%
  distinct(grappe, .keep_all = TRUE)

sum(poids_par_grappe$hhweight)

## Poids total calculé à partir des ménages
sum(base_men_pond$poids)

```
**Création du design de ponderation**

```{r}

base_men_avec_pond <- svydesign(id = ~grappe,  # Identifiant de la grappe (unité primaire de tirage)
                    weights = ~poids,  # Poids  du ménage
                    data = base_men_pond)  


```


### Caracteristiques du logement

```{r}
base_men_avec_pond %>%    
  tbl_svysummary(
  include = c(logem, toit, sol, mur),
  label = list(logem ~ "Type de logement du chef de ménage", 
               toit~ "Toit de la maison du chef de ménage",
               mur ~ "Mur de la maison du chef de maison",
               sol~ "Sol de la maison du chef de ménage"),
  digits = everything()~c(0,0,0,0),
  missing = "always",
  missing_text = "Valeurs manquantes") %>% 
  modify_header(label = "**Taille de la population**")  %>%
  as_gt() %>%
  gt::tab_header(title = "Caracteristiques du logement") %>%
  gt::tab_source_note(source_note = "Source : EHCVM 2021-2022 (BFA)")%>%
  gt::tab_options(
    heading.title.font.size = 20,
    heading.title.font.weight = "bold") 
            

```


### Accès aux infrastructures de base

```{r}
base_men_avec_pond %>%   
 tbl_svysummary(
  include = c(eauboi_ss,eauboi_sp,elec_ac,elec_ur,elec_ua,ordure,toilet,eva_toi,eva_eau),
  label = list(eauboi_ss ~ "source d'eau en saison sèche ", 
               eauboi_sp~ "source d eau en saison pluvieuse",
               elec_ac ~ " Accès à l’électricité en milieu urbain",
               elec_ur ~ "Accès à l’électricité en milieu rural.",
               elec_ua ~ " Accès à l’électricité de manière alternative (autres sources)",
               ordure ~ "Mode d’élimination des ordures ménagères",
               toilet ~ "Type de toilettes utilisées par le ménage",
               eva_toi ~ "Mode d’évacuation des eaux usées des toilettes",
               eva_eau ~ "Mode d’évacuation des eaux usées domestiques"),
      
  digits = everything()~c(0,0,0,0,0,0,0,0,0),
  missing = "always",
  missing_text = "Valeurs manquantes"
) %>% 
modify_header(label = "**Taille de la population**") %>%
  as_gt() %>%
  gt::tab_header(title = "Accessibilités aux infrastructures de base")%>%
  gt::tab_source_note(source_note = "Source : EHCVM 2021-2022 (BFA)")%>%
  gt::tab_options(
    heading.title.font.size = 20,
    heading.title.font.weight = "bold") 


```

###  Équipements du ménage	

```{r}
base_men_avec_pond %>% 
  tbl_svysummary(
    include = c(tv, fer, frigo, cuisin, ordin, decod, car ),
    label = list(tv ~ "La possession d'un téléviseur par le ménage ",
               fer ~ "La possession d'un fer à repasser par le ménage",
               frigo ~ "La possession d'un Frigo par le menage",
               cuisin ~ "La possession d'une  Cuisiniere par le ménage",
               ordin ~"La possession d'un ordinateur par le ménage",
               decod ~ "La possession d'un décodeur par le ménage",
               car ~ "La possession d'un  véhicule par le ménage"),
  digits = everything()~c(0,0,0,0,0,0,0),
  missing = "always",
  missing_text = "Valeurs manquantes") %>% 
  modify_header(label = "**Taille de la population**") %>%
  as_gt() %>%
  gt::tab_header(title = "Equipements du ménage")%>%
  gt::tab_source_note(source_note = "Source : EHCVM 2021-2022 (BFA)")%>%
  gt::tab_options(
      heading.title.font.size = 20,
      heading.title.font.weight = "bold") 
  

```


### Superficie et bétail du ménage

```{r}
base_men_avec_pond %>% 
  tbl_svysummary(
    include = c(superf, grosrum, petitrum, porc, lapin, volail),
    label = list(superf ~ "La Superficie agricole ",
               grosrum ~ "Le nombre de gros Ruminants",
               petitrum ~ "Le Nombre de petit Ruminants",
               porc ~ "Le Nombre de porc",
               lapin ~"Le Nombre de lapin",
               volail ~ "Le Nombre de volail"),
  statistic = list(all_continuous() ~ "{N_nonmiss} [{mean} / {median}] ({sd})"),
  digits = list(all_continuous() ~ c(0, 0, 0, 0)),  
  missing = "always",
  missing_text = "Valeurs manquantes") %>%
  modify_header(label = "**Taille de la population**") %>%
  as_gt() %>%
  gt::tab_header(title ="Synthèse des données sur les superficies agricoles et l'élevage") %>%
  gt::tab_source_note(source_note = "Source : EHCVM 2021-2022 (BFA)")%>%
  gt::tab_options(
    heading.title.font.size = 20,
    heading.title.font.weight = "bold") 


```


### Chocs et vulnérabilités

```{r}
base_men_avec_pond %>% 
  tbl_svysummary(
    include = c(sh_id_demo, sh_co_natu, sh_co_eco, sh_co_vio, sh_co_oth),
    label = list(
      sh_id_demo ~ "Chocs démographiques",
      sh_co_natu ~ "Chocs naturels",
      sh_co_eco ~ "Chocs économiques",
      sh_co_vio ~ "Chocs liés à la violence",
      sh_co_oth ~ "Autres chocs")) %>% 
  modify_header(label = "**Taille de la population**") %>%
  as_gt() %>%
  gt::tab_header(title = "Chocs et vulnérabilité du ménage") %>%
  gt::tab_source_note(source_note = "Source : EHCVM 2021-2022 (BFA)")%>%
  gt::tab_options(
    heading.title.font.size = 20,
    heading.title.font.weight = "bold") 

```


