---
title: "PAUL_BALAFAI_DJERAKEI_MISTALENGAR_TP6"
output: 
  html_document:
---






chargement des packages

```{r}
#verifie si le package pacman est installé, sinon l'installe
if (!requireNamespace("pacman", quietly = TRUE)) install.packages("pacman")
#verifie si les packages sont installés, sinon les installe
pacman::p_load(tidyverse, gtsummary,haven,labelled,survey,gt)

```

# I- Analyse de la Base menage

### importation des bases de données

```{r bases}

base_menage <- haven::read_dta("../donnees/ehcvm_menage_gnb2018.dta") %>% 
  labelled::to_factor()

```

Structure de la base menage

```{r}
colnames(base_menage)
```

```{r}
str(base_menage)
```

### 1. Caractéristiques du Logement

```{r}
# 1. Caractéristiques du Logement
table_logement <- base_menage %>% 
  select(mur, toit, sol, logem, superf) %>% 
  tbl_summary(
    type = list(
      c(mur, toit, sol, logem) ~ "categorical",
      superf ~ "continuous2"
    ),
    statistic = list(
      all_categorical() ~ "{n} ({p}%)",
      all_continuous() ~ c("{mean} ({sd})", "{median} [{p25}-{p75}]")
    ),
    missing = "no"
  ) %>%
  modify_header(label ~ "**Variable**") %>%
  modify_caption("**Caractéristiques du Logement**") %>% bold_labels() %>%
  as_gt() %>% 
  tab_source_note(
    source_note = "Source : Enquête harmonisée sur les Conditions de Vie des Ménages (EHCVM), Guinée-Bissau 2018-2019"
  )

table_logement
```

### 2. Accès aux Services de Base

```{r}
# 2. Accès aux Services de Base
table_services <- base_menage %>% 
  select(eauboi_ss, eauboi_sp, elec_ac, ordure, toilet, eva_toi, eva_eau) %>% 
  tbl_summary(
    type = list(all_dichotomous() ~ "categorical"),
    statistic = list(all_categorical() ~ "{n} ({p}%)"),
    missing = "no"
  ) %>%
  modify_header(label ~ "**Variable**") %>%
  modify_caption("**Accès aux Services de Base**") %>% bold_labels() %>%
  as_gt() %>% 
  tab_source_note(source_note = "Source : Enquête harmonisée sur les Conditions de Vie des Ménages (EHCVM), Guinée-Bissau 2018-2019")
table_services
```

### 3. Biens Durables

```{r}
# 3. Biens Durables
table_biens <- base_menage %>% 
  select(tv, frigo, cuisin, ordin, decod, car) %>% 
  tbl_summary(
    type = list(all_dichotomous() ~ "dichotomous"),
    statistic = list(all_categorical() ~ "{n} ({p}%)"),
    missing = "no"
  ) %>%
  modify_header(label ~ "**Variable**") %>%
  modify_caption("**Biens Durables**") %>% bold_labels() %>%
  as_gt() %>% 
  tab_source_note(source_note = "Source : Enquête harmonisée sur les Conditions de Vie des Ménages (EHCVM), Guinée-Bissau 2018-2019")

table_biens
```

### 4. Élevage et Agriculture

```{r}
# 4. Élevage et Agriculture
table_agri <- base_menage %>% 
  select(grosrum, petitrum, porc, lapin, volail) %>% 
  tbl_summary(
    type = list(all_continuous() ~ "continuous2"),
    statistic = list(all_continuous() ~ c("{mean} ({sd})", "{median} [{p25}-{p75}]")),
    digits = list(all_continuous() ~ c(1, 1)),
    missing = "no"
  ) %>%
  modify_header(label ~ "**Variable**") %>%
  modify_caption("**Élevage et Agriculture**") %>% bold_labels() %>%
  as_gt() %>% 
  tab_source_note(source_note = "Source : Enquête harmonisée sur les Conditions de Vie des Ménages (EHCVM), Guinée-Bissau 2018-2019")

table_agri
```

### 5. Chocs et Vulnérabilités

```{r}
# 5. Chocs et Vulnérabilités
table_chocs <- base_menage %>% 
  select(sh_id_demo, sh_co_natu, sh_co_eco, sh_id_eco, sh_co_vio, sh_co_oth) %>% 
  tbl_summary(
    type = list(all_dichotomous() ~ "dichotomous"),
    statistic = list(all_categorical() ~ "{n} ({p}%)"),
    missing = "no"
  ) %>%
  modify_header(label ~ "**Variable**") %>%
  modify_caption("**Chocs et Vulnérabilités**") %>% bold_labels() %>%
  as_gt() %>% 
  tab_source_note(source_note = "Source : Enquête harmonisée sur les Conditions de Vie des Ménages (EHCVM), Guinée-Bissau 2018-2019")
table_chocs
```



# II- Analyse de la base Individus

```{r}
#importation de la base individus
base_individus <- haven::read_dta("../donnees/ehcvm_individu_gnb2018.dta")%>% 
  labelled::to_factor() %>% 
  mutate(educ_hi = recode(educ_hi,
                          "Nenhum" = "Aucun",
                          "Pre-escolar" = "Pré-scolaire",
                          "Ensino Basico" = "Enseignement de base",
                          "Ensino Secundário" = 
                            "Enseignement secondaire",
                          "Ensino Técnico/Profissional" =   "Enseignement technique/professionnel",
                          "Ensino Superior" = 
                            "Enseignement supérieur"),
         milieu = recode(milieu, 
                         "Urbano" = "Urbain", "Rural" = "Rural"),
         sexe = recode(sexe, 
                      "Masculino"="Masculin","Feminino"="Féminin"),
         csp = recode(csp,
                      "Quadro superior" = "Cadre supérieur",
                      "Quadro médio/supervisor" = "Cadre moyen/superviseur",
                      "Operário ou trabalhador qualificado" = 
                        "Ouvrier ou travailleur qualifié",
                      "Operário ou trabalhador não qualificado" = 
                        "Ouvrier ou travailleur non qualifié",
                      "Servente, serviço doméstico" = 
                        "Servant, service domestique",
                      "Estagiário ou aprendiz remunerado" = 
                        "Stagiaire ou apprenti rémunéré",
                      "Estagiário ou aprendiz não remunerado" = 
                        "Stagiaire ou apprenti non rémunéré",
                      "Trabalhador familiar, contribuinte na e" = 
                        "Travailleur familial, contributeur dans l'exploitation",
                      "Trabalhador por conta própria" = 
                        "Travailleur indépendant",
                      "Patrão" = "Patron"),
         lien = recode(lien,
                       "Chefe do agregado familiar" = 
                         "Chef de ménage",
                       "Cônjuge" = "Conjoint(e)",
                       "Filho, Filha" = "Fils, Fille",
                       "Pai, Mãe" = "Père, Mère",
                       "Neto, neta" = "Petit-fils, Petite-fille",
                       "Avôs" = "Grands-parents",
                       "Irmão, irmã" = "Frère, Sœur",
                       "Outros parentes do CAF/cônjuge" = 
                         "Autres parents du chef de ménage/conjoint",
                       "Pessoa não aparentada com o CAF/cônjuge" = 
                         "Personne non apparentée au chef de ménage/conjoint",
                       "Empregado(a) doméstico(a) ou parente do CAF/cônjuge" = "Employé(e) domestique ou parent du chef de ménage"))

```

```{r}
colnames(base_individus)
```

```{r}
str(base_individus)
```

### 1. Démographie et Localisation

```{r}
# 1. Démographie et Localisation
table_demo1 <- base_individus %>%
  select(country, zae, region, sousregion, milieu, resid) %>%
  tbl_summary(
    type = list(all_categorical() ~ "categorical"),
                
    statistic = list(all_categorical() ~ "{n} ({p}%)",
                     all_continuous() ~ "{mean} ({sd})"),
    missing = "ifany"
  ) %>%
  modify_header(label ~ "**Variable**") %>%
  modify_caption("**Démographie et Localisation**") %>%
  as_gt() %>% 
  tab_source_note(source_note = "Source : Enquête harmonisée sur les Conditions de Vie des Ménages (EHCVM), Guinée-Bissau 2018-2019")
table_demo1
```

### 2. Caractéristiques des Individus

```{r}
# 2. Caractéristiques des Individus
table_indiv <- base_individus %>%
  select(sexe, age, lien, mstat, religion, nation, agemar) %>%
  tbl_summary(
    type = list(c(sexe, lien, mstat, religion, nation) ~ "categorical",
                age ~ "continuous2",
                agemar ~ "continuous2"),
    statistic = list(all_categorical() ~ "{n} ({p}%)",
                     all_continuous() ~ c("{mean} ({sd})", "{median} [{p25}-{p75}]")),
    digits = list(all_continuous() ~ 1)
  ) %>%
  modify_header(label ~ "**Variable**") %>%
  modify_caption("**Caractéristiques des Individus**") %>% bold_labels() %>%
  as_gt() %>% 
  tab_source_note(source_note = "Source : Enquête harmonisée sur les Conditions de Vie des Ménages (EHCVM), Guinée-Bissau 2018-2019")
table_indiv
```

### 3. Santé

```{r}
# 3. Santé
table_sante <- base_individus %>%
  select(mal30j, aff30j, arrmal, durarr, con30j, hos12m, couvmal, moustiq, handit, handig) %>%
  tbl_summary(
    type = list(all_categorical() ~ "categorical"),
    statistic = list(all_categorical() ~ "{n} ({p}%)"),
    missing = "ifany"
  ) %>%
  modify_header(label ~ "**Variable**") %>%
  modify_caption("**Santé**") %>% bold_labels() %>%
  as_gt() %>% 
  tab_source_note(source_note = "Source : Enquête harmonisée sur les Conditions de Vie des Ménages (EHCVM), Guinée-Bissau 2018-2019")
table_sante
```

### 4. Éducation et Technologie

```{r}
# 4. Éducation et Technologie
table_edu <- base_individus %>%
  select(alfab, scol, educ_scol, educ_hi, diplome, telpor, internet) %>%
  tbl_summary(
    type = list(all_categorical() ~ "categorical"),
    statistic = list(all_categorical() ~ "{n} ({p}%)")
  ) %>%
  modify_header(label ~ "**Variable**") %>%
  modify_caption("**Éducation et Technologie**") %>% bold_labels() %>%
  as_gt() %>% 
  tab_source_note(source_note = "Source : Enquête harmonisée sur les Conditions de Vie des Ménages (EHCVM), Guinée-Bissau 2018-2019")
table_edu
```

### 5. Emploi et Économie

```{r}
# 5. Emploi et Économie
table_emploi <- base_individus %>%
  select(activ7j, activ12m, branch, sectins, csp, volhor, salaire, 
         emploi_sec, sectins_sec, csp_sec, volhor_sec, salaire_sec, bank) %>%
  tbl_summary(
    type = list(all_categorical() ~ "categorical",
                c(volhor, salaire, volhor_sec, salaire_sec) ~ "continuous2"),
    statistic = list(all_categorical() ~ "{n} ({p}%)",
                     all_continuous() ~ c("{mean} ({sd})", "{median} [{p25}-{p75}]")),
    digits = list(all_continuous() ~ 0)
  ) %>%
  modify_header(label ~ "**Variable**") %>%
  modify_caption("**Emploi et Économie**") %>% bold_labels() %>%
  as_gt() %>% 
  tab_source_note(source_note = "Source : Enquête harmonisée sur les Conditions de Vie des Ménages (EHCVM), Guinée-Bissau 2018-2019")
table_emploi
```


# III- Analyse de la base jointe individus-menage

```{r}
# Jointure des bases
base_jointe <- base_individus %>%
  left_join(base_menage, by = "hhid") %>%
  labelled::to_factor()
```

```{r}
#structure de la base jointe
str(base_jointe)
```

### 1. Santé et caractéristiques démographiques

```{r}
# 1. Santé et caractéristiques démographiques
sante_table <- base_jointe %>%
  select(sexe, age, milieu, mal30j, couvmal, con30j, hos12m) %>%
  tbl_summary(
    by = sexe,
    statistic = list(all_continuous() ~ "{mean} ({sd})"),
    missing = "no"
  ) %>%
  add_p() %>%
  modify_header(label ~ "**Variable**") %>%
  bold_labels() %>%
  as_gt() %>% 
  tab_source_note(source_note = "Source : Enquête harmonisée sur les Conditions de Vie des Ménages (EHCVM), Guinée-Bissau 2018-2019")

sante_table
```

### 2. Éducation et emploi

```{r}
# 2. Éducation et emploi
education_table <- base_jointe %>%
  mutate(age_group = cut(age, breaks = c(0, 15, 25, 45, 100))) %>%
  select(educ_hi, diplome, activ7j, csp, milieu, age_group) %>%
  tbl_summary(
    by = milieu,
    statistic = list(all_categorical() ~ "{n} ({p}%)"),
    missing = "no"
  ) %>%
  add_p() %>%
  modify_caption("**Éducation et Situation Professionnelle**") %>%
  as_gt() %>% 
  tab_source_note(source_note = "Source : Enquête harmonisée sur les Conditions de Vie des Ménages (EHCVM), Guinée-Bissau 2018-2019")

education_table
```

### 3. Conditions de vie et accès aux services

```{r}
# 3. Conditions de vie et accès aux services
conditions_vie_table <- base_jointe %>%
  select(milieu, elec_ac, eauboi_ss, toilet, bank, internet) %>%
  tbl_summary(
    by = milieu,
    percent = "column",
    missing = "no"
  ) %>%
  add_p(test = list(all_categorical() ~ "chisq.test")) %>%
  modify_header(update = list(label ~ "**Indicateur**")) %>%
  as_gt() %>% 
  tab_source_note(source_note = "Source : Enquête harmonisée sur les Conditions de Vie des Ménages (EHCVM), Guinée-Bissau 2018-2019")

conditions_vie_table
```

### 4. Actifs économiques et vulnérabilité

```{r}
# 4. Actifs économiques et vulnérabilité
economie_table <- base_jointe %>%
  select(csp, grosrum, volail, sh_co_natu, sh_co_eco) %>%
  tbl_summary(
    by = csp,
    type = list(c("grosrum", "volail") ~ "continuous2"),
    statistic = list(all_continuous() ~ "{median} ({p25}-{p75})")
  ) %>%
  add_p() %>%
  modify_spanning_header(all_stat_cols() ~ "**Statut Professionnel**") %>%
  as_gt() %>% 
  tab_source_note(source_note = "Source : Enquête harmonisée sur les Conditions de Vie des Ménages (EHCVM), Guinée-Bissau 2018-2019")

economie_table
```

### 5. Technologie et développement

```{r}
# 5. Technologie et développement
tech_table <- base_jointe %>%
  select(milieu, telpor, internet, tv, frigo) %>%
  tbl_summary(
    by = milieu,
    statistic = list(all_categorical() ~ "{n} ({p}%)"),
    missing = "no"
  ) %>%
  add_p(pvalue_fun = ~style_pvalue(.x, digits = 2)) %>%
  bold_p() %>%
  as_gt() %>% 
  tab_source_note(source_note = "Source : Enquête harmonisée sur les Conditions de Vie des Ménages (EHCVM), Guinée-Bissau 2018-2019")

tech_table
```

# IV- Analyse de la base jointe avec pondération

```{r}
# Importation de la base de pondération
base_pond <- svydesign(ids =~ base_jointe$grappe, 
                       data = base_jointe, 
                       weights =~ base_jointe$hhweight)
```


### 1. Santé et caractéristiques démographiques
```{r}

sante_table_pond <- base_pond %>%
  tbl_svysummary(
    by = sexe,
    include = c(sexe, age, milieu, mal30j, couvmal, con30j, hos12m),
    statistic = list(
      all_continuous() ~ "{mean} ({sd})",
      all_categorical() ~ "{n} ({p}%)"
    ),
    missing = "no"
  ) %>%
  add_p(
    test = list(
      all_continuous() ~ "svy.t.test",
      all_categorical() ~ "svy.chisq.test"
    )
  ) %>%
  modify_header(label ~ "**Variable**") %>%
  bold_labels() %>%
  modify_spanning_header(all_stat_cols() ~ "**Sexe**") %>%
  as_gt() %>% 
  tab_source_note(source_note = "Source : Enquête harmonisée sur les Conditions de Vie des Ménages (EHCVM), Guinée-Bissau 2018-2019")

sante_table_pond
```



### 2. Éducation et emploi
```{r}
education_table_pond <- base_pond %>%
  tbl_svysummary(
    by = milieu,
    include = c(educ_hi, diplome, activ7j, csp, age),
    statistic = list(
      age ~ "{median} ({p25}-{p75})",
      all_categorical() ~ "{n} ({p}%)"
    ),
    missing = "no",
    digits = list(age ~ c(1,1))
  ) %>%
  add_p(
    test = list(
      age ~ "svy.wilcox.test",
      all_categorical() ~ "svy.chisq.test"
    )
  ) %>%
  modify_caption("**Éducation et Situation Professionnelle**") %>%
  modify_table_styling(columns = "label", align = "left") %>%
  as_gt() %>% 
  tab_source_note(source_note = "Source : Enquête harmonisée sur les Conditions de Vie des Ménages (EHCVM), Guinée-Bissau 2018-2019")

education_table_pond
```



### 3. Conditions de vie et accès aux services
```{r}
conditions_vie_table_pond <- base_pond %>%
  tbl_svysummary(
    by = milieu,
    include = c(elec_ac, eauboi_ss, toilet, bank, internet),
    statistic = all_categorical() ~ "{n} ({p}%)",
    percent = "column",
    missing = "no"
  ) %>%
  add_p(test = all_categorical() ~ "svy.chisq.test") %>%
  modify_header(update = list(label ~ "**Indicateur**")) %>%
  bold_labels() %>%
  as_gt() %>% 
  tab_source_note(source_note = "Source : Enquête harmonisée sur les Conditions de Vie des Ménages (EHCVM), Guinée-Bissau 2018-2019")

conditions_vie_table_pond
```



### 4. Actifs économiques et vulnérabilité


```{r}
# suppression des valeurs manquantes dans la variable csp
base_jointe_clean <- base_jointe %>% filter(!is.na(csp))

# creation d'une base ponderee sans les valeurs manqueante de la variable csp
base_pond1 <- svydesign(ids =~ base_jointe_clean$grappe, 
                       data = base_jointe_clean, 
                       weights =~ base_jointe_clean$hhweight)

# Create the summary table
economie_table_pond <- base_pond1 %>%
  tbl_svysummary(
    by = csp,
    include = c(grosrum, volail, sh_co_natu, sh_co_eco),
    statistic = list(
      all_continuous() ~ "{median} ({p25}-{p75})",
      all_categorical() ~ "{n} ({p}%)"
    ),
    digits = all_continuous() ~ 1
  ) %>%
  add_p(
    test = list(
      c(grosrum, volail) ~ "svy.kruskal.test",
      c(sh_co_natu, sh_co_eco) ~ "svy.chisq.test"
    )
  ) %>%
  modify_header(label ~ "**Variable**") %>%  # Renaming the label column
  as_gt() %>%
  tab_source_note(
    source_note = "Source : Enquête harmonisée sur les Conditions de Vie des Ménages (EHCVM), Guinée-Bissau 2018-2019"
  )

economie_table_pond
```



### 5. Technologie et développement
```{r}
tech_table_pond <- base_pond %>%
  tbl_svysummary(
    by = milieu,
    include = c(telpor, internet, tv, frigo),
    statistic = all_categorical() ~ "{n} ({p}%)",
    missing = "no"
  ) %>%
  add_p(
    pvalue_fun = ~style_pvalue(.x, digits = 2),
    test = all_categorical() ~ "svy.chisq.test"
  ) %>%
  bold_p() %>%
  modify_table_styling(columns = "p.value", hide = FALSE) %>%
  as_gt() %>% 
  tab_source_note(source_note = "Source : Enquête harmonisée sur les Conditions de Vie des Ménages (EHCVM), Guinée-Bissau 2018-2019")

tech_table_pond
```

