---
title: "Paul_BALAFAI_Devoir"
output:
  word_document: default
  html_document: default
---

chargement des packages

```{r packages}
#verifie si le package pacman est installé, sinon l'installe
if (!requireNamespace("pacman", quietly = TRUE)) install.packages("pacman")
#verifie si les packages sont installés, sinon les installe
pacman::p_load(tidyverse, gtsummary,haven,labelled,survey,gt)

```



importation des bases
```{r}
#base de données de l'enquête
baseline_mother <- haven::read_dta("../data/food_comp_mother_baseline.dta") %>% to_factor()
baseline_child <- haven::read_dta("../data/food_comp_child_baseline.dta") %>% to_factor()
endline_mother <- haven::read_dta("../data/food_comp_mother_endline.dta") %>% to_factor()
endline_child <- haven::read_dta("../data/food_comp_child_endline.dta") %>% to_factor()
base_menage <- haven::read_dta("../data/base_menage.dta") %>% to_factor()
```



# Partie 1 : Gestion et nettoyage des bases de données


## 1.Vérification et suppression des doublons
```{r}
# Vérification et suppression des doublons
baseline_mother <- baseline_mother %>% distinct()
baseline_child <- baseline_child %>% distinct()
endline_mother <- endline_mother %>% distinct()
endline_child <- endline_child %>% distinct()
base_menage <- base_menage %>% distinct()
```


## 2. Assurez-vous que les noms des variables sont cohérents entre les bases de données Baseline et Endline.
```{r}
# Harmonisation des noms de variables entre les bases de données
colnames(baseline_child) == colnames(baseline_mother)
#baseline mother a des variables differentes de baseline_child, ajustons les
colnames(baseline_mother) <- colnames(baseline_child)

colnames(endline_child) == colnames(endline_mother)
#tout est ok pour les endline

```


## 3.Correction des données manquantes

```{r}
# Correction des données manquantes
baseline_mother <- baseline_mother %>% mutate(across(everything(), ~replace_na(.x, 0)))
baseline_child <- baseline_child %>% mutate(across(everything(), ~replace_na(.x, 0)))
endline_mother <- endline_mother %>% mutate(across(everything(), ~replace_na(.x, 0)))
endline_child <- endline_child %>% mutate(across(everything(), ~replace_na(.x, 0)))
```


## 4.Calcul de la consommation d'énergie moyenne

```{r}
# Calcul de la consommation d'énergie moyenne
mean_energy_consumption <- baseline_mother %>% summarise(mean_energy = mean(energ_kcal, na.rm = TRUE))
print(mean_energy_consumption)

```


## 5.Sauvegarde des bases de données modifiées
```{r}
# Sauvegarde des bases de données modifiées
haven::write_dta(baseline_mother, "../data/mother_baseline_v1.dta")
haven::write_dta(endline_mother, "../data/mother_endline_v1.dta")
haven::write_dta(baseline_child, "../data/child_baseline_v1.dta")
haven::write_dta(endline_child, "../data/child_endline_v1.dta")
haven::write_dta(base_menage, "../data/menage_v1.dta")
```




# Partie 2 : Empilement et Fusion des données

```{r}
#importation des nouvelles bases

baseline_mother_v1 <- haven::read_dta("../data/mother_baseline_v1.dta") %>% to_factor()
baseline_child_v1 <- haven::read_dta("../data/child_baseline_v1.dta") %>% to_factor()
endline_mother_v1 <- haven::read_dta("../data/mother_endline_v1.dta") %>% to_factor()
endline_child_v1 <- haven::read_dta("../data/child_endline_v1.dta") %>% to_factor()
```


## 1.Empilement des données Baseline et Endline

####  1.1 baseline
```{r}
# fusionner toutes les des données Baseline
baseline_joint <- dplyr::full_join(x = baseline_mother_v1, y = baseline_child_v1, by = "hhid", suffix = c("",""))

```


```{r}

baseline_joint <- baseline_joint %>%
  rename_with(~ paste0(., "_b"), .cols = c("energ_kcal" , "protein_g","lipid_tot_g", "calcium_mg"  ,"iron_mg"   ,  "zinc_mg"   ,  "vit_b6_mg", "vit_b12_mcg", "vit_c_mg"   ))

print(head(baseline_joint))
```
ii)
```{r}
# Somme des 4 repas par individu
baseline_total <- baseline_joint %>%
  group_by(hhid, s1_q0) %>%
  summarise(across(ends_with("_b"), sum, na.rm = TRUE))
```


iii)
```{r}
# Sélection des variables requises
baseline_final <- baseline_joint %>%
  select(hhid, s1_q2, energ_kcal_b, protein_g_b, lipid_tot_g_b, 
         calcium_mg_b, iron_mg_b, zinc_mg_b)

# Sauvegarde
haven::write_dta(baseline_final, "../data/baseline_final.dta")
```

####  1.2 endline

i)
```{r}
endline_joint <- dplyr::full_join(x = endline_mother_v1, y = endline_child_v1, by = "hhid", suffix = c("",""))
```
```{r}
endline_joint <- endline_joint %>%
  rename_with(~ paste0(., "_e"), .cols = c("energ_kcal" , "protein_g","lipid_tot_g", "calcium_mg"  ,"iron_mg"   ,  "zinc_mg"   ,  "vit_b6_mg", "vit_b12_mcg", "vit_c_mg"   ))

head(endline_joint)
```


ii)
```{r}
# Somme des 4 repas par individu
endline_total <- endline_joint %>%
  group_by(hhid, s1_q0) %>%
  summarise(across(ends_with("_e"), sum, na.rm = TRUE))

head(endline_total)
```
iii)
```{r}

endline_final <- endline_joint %>%
  select(hhid, s1_q2, energ_kcal_e, protein_g_e, lipid_tot_g_e, 
         calcium_mg_e, iron_mg_e, zinc_mg_e)

haven::write_dta(endline_final, "../data/endline_final.dta")
```


3) Fusion des données Baseline et Endline
```{r}
# Fusion des données Baseline et Endline
merged_data <- dplyr::full_join(x = baseline_final, y = endline_final, by = "hhid", suffix = c("_baseline", "_endline"))

# sauvegarde de la base de données fusionnée
haven::write_dta(merged_data, "../data/merged_data.dta")
```

4) Fusions de la base menage

```{r}
base_finale <- base_menage %>% dplyr::left_join(merged_data, by = "hhid")


#sauvegarde de la base
haven::write_dta(base_finale, "../data/base_finale.dta")
```


# Partie 3 :Statistiques descriptives avec le package gtsummary
```{r}
# Création d'un tableau descriptif pour les variables nutritionnelles
base_finale %>%
  select(energ_kcal_b, protein_g_b, lipid_tot_g_b, calcium_mg_b, iron_mg_b, zinc_mg_b, energ_kcal_e, protein_g_e, lipid_tot_g_e, calcium_mg_e, iron_mg_e, zinc_mg_e) %>%
  tbl_summary() %>% modify_header(label = "Variables")
```


```{r}
# Création d'un tableau descriptif pour les variables nutritionnelles
tableau_nutrition <- base_finale %>%
  select(energ_kcal_b, protein_g_b, lipid_tot_g_b, calcium_mg_b, iron_mg_b, zinc_mg_b, energ_kcal_e, protein_g_e, lipid_tot_g_e, calcium_mg_e, iron_mg_e, zinc_mg_e) %>%
  tbl_summary(
    by = NULL, # Pas de variable de regroupement
    statistic = all_continuous() ~ "{mean} ({sd})", # Moyenne et écart-type
    label = list(
      energ_kcal_b ~ "energie (kcal) Baseline",
      protein_g_b ~ "Proteines (g) Baseline",
      lipid_tot_g_b ~ "Lipides totaux (g) Baseline",
      calcium_mg_b ~ "Calcium (mg) Baseline",
      iron_mg_b ~ "Fer (mg) Baseline",
      zinc_mg_b ~ "Zinc (mg) Baseline",
      energ_kcal_e ~ "energie (kcal) Endline",
      protein_g_e ~ "Proteines (g) Endline",
      lipid_tot_g_e ~ "Lipides totaux (g) Endline",
      calcium_mg_e ~ "Calcium (mg) Endline",
      iron_mg_e ~ "Fer (mg) Endline",
      zinc_mg_e ~ "Zinc (mg) Endline"
    )
  ) %>%
  modify_header(label = "Variables") %>%
  as_gt() %>%
  gt::tab_header(
    title = "Tableau descriptif des variables nutritionnelles"
  )
tableau_nutrition

```

```{r}
# Création d'un tableau descriptif pour les variables socio-démographiques
tableau_socio_demo <- base_finale %>%
  select( s1_q2, energ_kcal_b, energ_kcal_e) %>%
  tbl_summary(
    by = s1_q2, # Variable de regroupement
    statistic = list(all_continuous() ~ "{mean} ({sd})"), # Moyenne et écart-type
    label = list(
      energ_kcal_b ~ "Energie (kcal) Baseline",
      energ_kcal_e ~ "Energie (kcal) Endline"
    )
  ) %>%
  modify_header(label = "Variables")

print(tableau_socio_demo)
```
```{r}
# Comparaison des variables nutritionnelles entre Baseline et Endline
comparaison_nutrition <- base_finale %>%
  select(energ_kcal_b, energ_kcal_e, protein_g_b, protein_g_e, lipid_tot_g_b, lipid_tot_g_e) %>%
  tbl_summary(
    by = NULL, # Pas de variable de regroupement
    statistic = list(all_continuous() ~ "{mean} ({sd})"), # Moyenne et écart-type
    label = list(
      energ_kcal_b ~ "Energie (kcal) Baseline",
      energ_kcal_e ~ "Energie (kcal) Endline",
      protein_g_b ~ "Proteines (g) Baseline",
      protein_g_e ~ "Proteines (g) Endline",
      lipid_tot_g_b ~ "Lipides totaux (g) Baseline",
      lipid_tot_g_e ~ "Lipides totaux (g) Endline"
    )
  ) %>%
  modify_header(label = "Variables")

print(comparaison_nutrition)
```

