---
title: "Statistiques descriptives et tabulation avec gtsummary"
author: "Malick SENE"
date: "2025-02-11"
output:
  word_document: default
  html_document:
    df_print: paged
---

\newpage
# Introduction

Ce document présente une analyse descriptive détaillée des données EHCVM2021 pour le Mali. Grâce aux packages **haven**, **dplyr**, **labelled** et **gtsummary**, nous importons, manipulons et résumons ces données pour en extraire des statistiques descriptives personnalisées.


Pour commencer, nous définissons une liste de packages requis, vérifions si chacun est installé et, si nécessaire, l'installons avec ses dépendances, puis nous les chargeons dans l'environnement.

```{r, echo=TRUE, message=FALSE, warning=FALSE}
# Définition de la liste des packages requis
packages <- c("gtsummary", "dplyr", "readr", "haven")

# Vérification de l'installation et installation des packages manquants
for (pkg in packages) {
  if (!requireNamespace(pkg, quietly = TRUE)) {
    install.packages(pkg, dependencies = TRUE)
  }
}

# Chargement des packages dans l'environnement
for (pkg in packages) {
  library(pkg, character.only = TRUE)
}
```


Ensuite nous utilisons la fonction `read_dta()` du package **haven** pour importer le fichier Stata (.dta).  
 
Puis, le package **dplyr** offre des fonctions efficaces pour la manipulation des données.  
Ici, nous utilisons la fonction `select()` pour extraire uniquement les colonnes d'intérêt, à savoir `toit` et `sol`.  

Enfin, le package **gtsummary** fournit des outils pour créer des tableaux de statistiques descriptives élégants et personnalisables.  
La fonction `tbl_summary()` génère un tableau récapitulatif des variables sélectionnées.

```{r, echo=TRUE, message=FALSE,warning=FALSE}
# Importation du fichier Stata à l'aide de la fonction read_dta() du package haven
data <- haven::read_dta("../data/ehcvm_menage_mli2021.dta")

# Sélection des colonnes 'toit' et 'sol' avec dplyr::select() 
# et génération d'un tableau résumé avec gtsummary::tbl_summary()
data %>%
  dplyr::select(toit, sol) %>%
  gtsummary::tbl_summary()
```

Ici, nous convertissons les variables en facteurs en utilisant la fonction `to_factor()` du package **labelled**.  
Cette conversion permet d'utiliser les étiquettes associées aux variables dans le tableau récapitulatif, ce qui améliore la lisibilité des résultats.

Ensuite, nous utilisons la fonction `select()` du package **dplyr** pour extraire les colonnes `toit` et `sol` du jeu de données.  
Enfin, la fonction `tbl_summary()` du package **gtsummary** est employée pour générer un tableau de statistiques descriptives pour ces variables.

```{r, echo=TRUE, message=FALSE, warning=FALSE}
# Conversion des variables en facteurs à l'aide de labelled::to_factor(),
# extraction des colonnes 'toit' et 'sol' avec dplyr::select()
# et création d'un tableau résumé avec gtsummary::tbl_summary()
data %>% 
  labelled::to_factor() %>% 
  dplyr::select(toit, sol) %>% 
  gtsummary::tbl_summary()
```

Le code suivant réalise les opérations suivantes :

1. Conversion des variables en facteurs avec `labelled::to_factor()`, ce qui permet d'utiliser les étiquettes intégrées dans les données.
2. Sélection des colonnes `toit` et `sol` via `select()` du package **dplyr**.
3. Génération d'un tableau résumé à l'aide de `tbl_summary()` du package **gtsummary**, en précisant des libellés personnalisés pour améliorer la lisibilité :
   - La colonne `toit` est renommée "Toit en materiaux définitif".
   - La colonne `sol` est renommée "Sol en materiaux définitif".

```{r, echo=TRUE,message=FALSE, warning=FALSE}
data %>% 
  labelled::to_factor() %>% 
  dplyr::select(toit, sol) %>% 
  gtsummary::tbl_summary(
    label = list(
      toit ~ "Toit en materiaux définitif",
      sol ~ "Sol en materiaux définitif"
    )
  )
```




Ici, la fonction `modify_header()` permet de modifier l'en-tête du tableau pour que la colonne des libellés affiche "Caractéritiques logement".

```{r, echo=TRUE, message=FALSE, warning=FALSE}
data %>% 
  labelled::to_factor() %>% 
  dplyr::select(toit, sol) %>%  
  gtsummary::tbl_summary(
    label = list(
      toit ~ "Toit en materiaux définitif", 
      sol ~ "Sol en materiaux définitif"
    )
  ) %>% 
  gtsummary::modify_header(label = "Caractéritiques logement")
```



Maintenant nous extrayons plusieurs colonnes du jeu de données (`toit`, `sol`, `superf`, `grosrum` et `petitrum`) grâce à la fonction `select()` du package **dplyr**. La fonction `tbl_summary()` du package **gtsummary** génère un tableau de statistiques descriptives pour ces variables, avec des libellés personnalisés pour améliorer la lisibilité :
  
- `toit` est renommé "Toit en materiaux définitif"  
- `sol` est renommé "Sol en materiaux définitif"  
- `superf` est renommé "Superficie cultivée"  
- `grosrum` est renommé "gros rumunant"  
- `petitrum` est renommé "petit ruminants"  

Pour les variables numériques `superf`, `grosrum` et `petitrum`, nous affichons la moyenne et l'écart-type en utilisant l'argument `statistic`. L'argument `digits` permet de fixer le format numérique (ici aucune décimale). Enfin, nous modifions l'en-tête du tableau pour que la colonne des libellés affiche "Caractéritiques logement" à l'aide de `modify_header()`.Nous résumons donc ici l'ensemble des manipulations effectuées sur cette base avec les commentaires explicatifs.

```{r, echo=TRUE, message=FALSE, warning=FALSE}
# Conversion en facteurs, sélection des colonnes et création d'un tableau résumé personnalisé
data %>% 
  labelled::to_factor() %>%  # Conversion des variables en facteurs selon leurs étiquettes
  dplyr::select(toit, sol, superf, grosrum, petitrum) %>% # Extraction des colonnes d'intérêt
  gtsummary::tbl_summary(
    label = list(
      toit    ~ "Toit en materiaux définitif",         # Libellés personnalisés
      sol     ~ "Sol en materiaux définitif",            
      superf  ~ "Superficie cultivée",                   
      grosrum ~ "gros rumunant",                         
      petitrum~ "petit ruminants"                        
    ),
    statistic = list(  # Afficher les statistiques
      superf  ~ "{mean} ({sd})",                       
      grosrum ~ "{mean} ({sd})",                       
      petitrum~ "{mean} ({sd})"                 
    ),
    digits = dplyr::everything() ~ c(0, 0, 0, 0, 0, 0)   # Formatage numérique sans décimales
  ) %>% 
  gtsummary::modify_header(label = "Caractéritiques logement")  # Modification de l'en-tête du tableau
```


Ici, nous importons le fichier welfare.
Ensuite, nous convertissons les variables en facteurs avec la fonction `to_factor()` du package **labelled**, ce qui permet d'utiliser les étiquettes associées aux variables dans le tableau récapitulatif.  

Nous utilisons ensuite la fonction `select()` du package **dplyr** pour extraire les colonnes d'intérêt :  
- `hgender` (Genre du chef de ménage)  
- `hage` (Âge du chef de ménage)  
- `hmstat` (Statut matrimonial)  
- `heduc` (Niveau d'éducation)  
- `hdiploma` (Diplômes)

La fonction `tbl_summary()` du package **gtsummary** génère un tableau de statistiques descriptives pour ces variables, en personnalisant les libellés pour améliorer la lisibilité :  
- `hgender` est renommé en "Genre CM"  
- `hage` est renommé en "Age CM"  
- `hmstat` est renommé en "Statut matrimonial"  
- `heduc` est renommé en "Education CM"  
- `hdiploma` est renommé en "Diplomes CM"

Pour la variable `hage`, nous affichons la moyenne et l'écart-type en utilisant l'argument `statistic`.  
L'argument `digits` fixe le format numérique (ici, aucune décimale).  
Nous affichons systématiquement les valeurs manquantes grâce aux paramètres `missing = "always"` et `missing_text = "NA"`.  
Enfin, nous modifions l'en-tête du tableau pour que la colonne des libellés affiche "Caractéritiques Chef de ménage" en utilisant la fonction `modify_header()`.

```{r, echo=TRUE,  message=FALSE, warning=FALSE}
# Importation du fichier Stata concernant le bien-être
wf <- haven::read_dta("../data/ehcvm_welfare_mli2021.dta")

# Conversion des variables en facteurs, extraction des colonnes d'intérêt,
# création d'un tableau résumé avec libellés personnalisés et formatage des statistiques,
# affichage des valeurs manquantes et modification de l'en-tête du tableau
wf %>% 
  labelled::to_factor() %>% 
  dplyr::select(hgender, hage, hmstat, heduc, hdiploma) %>% 
  gtsummary::tbl_summary(
    label = list(
      hgender  ~ "Genre CM",
      hage     ~ "Age CM",
      hmstat   ~ "Statut matrimonial",
      heduc    ~ "Education CM",
      hdiploma ~ "Diplomes CM"
    ),
    statistic = list(
      hage ~ "{mean} ({sd})"  # Affichage de la moyenne et de l'écart-type pour 'hage'
    ),
    digits = dplyr::everything() ~ c(0, 0, 0, 0, 0),  # Format numérique sans décimales
    missing = "always",        # Affiche systématiquement les valeurs manquantes
    missing_text = "NA"        # Remplace les valeurs manquantes par "NA"
  ) %>% 
  gtsummary::modify_header(label = "Caractéritiques Chef de ménage")
```
