---
date: "`r Sys.Date()`"
author: "Your Name"
title: "officedown template"
output: 
  officedown::rdocx_document:
    mapstyles:
      Normal: ['First Paragraph']
---

## Table of content

<!---BLOCK_TOC--->
\newpage

## List of figures

<!---BLOCK_TOC{seq_id: 'fig'}--->
\newpage

## List of tables

<!---BLOCK_TOC{seq_id: 'tab'}--->


\newpage


# 1

```{r global-options, include=FALSE}
library(officedown)
library(officer)

knitr::opts_chunk$set(
  echo = FALSE,      # Ne pas afficher le code
  warning = FALSE,   # Ne pas afficher les warnings
  message = FALSE,
  fig.cap = TRUE ,
  tab.cap = TRUE
)
```

Ce document présente une analyse descriptive détaillée des données EHCVM2021 pour le Mali. Grâce aux packages **haven**, **dplyr**, **labelled** et **gtsummary**, nous importons, manipulons et résumons ces données pour en extraire des statistiques descriptives personnalisées.

## 12
Pour commencer, nous définissons une liste de packages requis, vérifions si chacun est installé et, si nécessaire, l'installons avec ses dépendances, puis nous les chargeons dans l'environnement.

```{r, }
# Définition de la liste des packages requis
packages <- c("gtsummary", "dplyr", "readr", "haven","flextable")

# Vérification de l'installation et installation des packages manquants
for (pkg in packages) {
  if (!requireNamespace(pkg, quietly = TRUE)) {
    install.packages(pkg, dependencies = TRUE)
  }
}

# Chargement des packages dans l'environnement
for (pkg in packages) {
  library(pkg, character.only = TRUE)
}
```


Ensuite nous utilisons la fonction `read_dta()` du package **haven** pour importer le fichier Stata (.dta).  
 
Puis, le package **dplyr** offre des fonctions efficaces pour la manipulation des données.  
Ici, nous utilisons la fonction `select()` pour extraire uniquement les colonnes d'intérêt, à savoir `toit` et `sol`.  
# 2
Enfin, le package **gtsummary** fournit des outils pour créer des tableaux de statistiques descriptives élégants et personnalisables.  
La fonction `tbl_summary()` génère un tableau récapitulatif des variables sélectionnées.

```{r tab.cap="caption 1"}
head(mtcars)
```


```{r , tab.cap= "tableau-toit-sol", tab.topcaption = TRUE}
# Importation du fichier Stata
data <- haven::read_dta("../data/ehcvm_menage_mli2021.dta")
set_gtsummary_theme(theme_gtsummary_compact())  # Appliquer le thème 'compact'

# Construction du tableau
tableau_toit_sol <- data %>%
  dplyr::select(toit, sol) %>%
  gtsummary::tbl_summary() %>%
  as_flex_table() %>%
  autofit() %>% 
    flextable::set_caption(                                # numérotation Word
    autonum  = officer::run_autonum(seq_id = "tab") )

tableau_toit_sol
```
Ici, nous convertissons les variables en facteurs en utilisant la fonction `to_factor()` du package **labelled**.  
Cette conversion permet d'utiliser les étiquettes associées aux variables dans le tableau récapitulatif, ce qui améliore la lisibilité des résultats.

Ensuite, nous utilisons la fonction `select()` du package **dplyr** pour extraire les colonnes `toit` et `sol` du jeu de données.  
Enfin, la fonction `tbl_summary()` du package **gtsummary** est employée pour générer un tableau de statistiques descriptives pour ces variables.

```{r, tab.cap = "résumé type de toit et de sol" }
# Conversion des variables en facteurs à l'aide de labelled::to_factor(),
# extraction des colonnes 'toit' et 'sol' avec dplyr::select()
# et création d'un tableau résumé avec gtsummary::tbl_summary()
data %>% 
  labelled::to_factor() %>% 
  dplyr::select(toit, sol) %>% 
  gtsummary::tbl_summary() %>% 
    as_flex_table() %>% 
  autofit() %>% 
  flextable::set_caption("Tableau 1 : Résumé du type de toit et de sol") %>% 
     flextable::set_caption(                                # numérotation Word
    autonum  = officer::run_autonum(seq_id = "tab") )
```

## 22
Le code suivant réalise les opérations suivantes :

1. Conversion des variables en facteurs avec `labelled::to_factor()`, ce qui permet d'utiliser les étiquettes intégrées dans les données.
2. Sélection des colonnes `toit` et `sol` via `select()` du package **dplyr**.
3. Génération d'un tableau résumé à l'aide de `tbl_summary()` du package **gtsummary**, en précisant des libellés personnalisés pour améliorer la lisibilité :
   - La colonne `toit` est renommée "Toit en materiaux définitif".
   - La colonne `sol` est renommée "Sol en materiaux définitif".

```{r, }
data %>% 
  labelled::to_factor() %>% 
  dplyr::select(toit, sol) %>% 
  gtsummary::tbl_summary(
    label = list(
      toit ~ "Toit en materiaux définitif",
      sol ~ "Sol en materiaux définitif"
    )
  ) %>% 
    as_flex_table() %>% 
  autofit() %>% 
    flextable::set_caption("Tableau 1 : Résumé du type de toit et de sol")

```




Ici, la fonction `modify_header()` permet de modifier l'en-tête du tableau pour que la colonne des libellés affiche "Caractéritiques logement".

```{r,}
data %>% 
  labelled::to_factor() %>% 
  dplyr::select(toit, sol) %>%  
  gtsummary::tbl_summary(
    label = list(
      toit ~ "Toit en materiaux définitif", 
      sol ~ "Sol en materiaux définitif"
    )
  ) %>% 
  gtsummary::modify_header(label = "Caractéritiques logement") %>% 
    as_flex_table() %>% 
  autofit() %>% 
    flextable::set_caption("Tableau 1 : Résumé du type de toit et de sol")

```



Maintenant nous extrayons plusieurs colonnes du jeu de données (`toit`, `sol`, `superf`, `grosrum` et `petitrum`) grâce à la fonction `select()` du package **dplyr**. La fonction `tbl_summary()` du package **gtsummary** génère un tableau de statistiques descriptives pour ces variables, avec des libellés personnalisés pour améliorer la lisibilité :
  
- `toit` est renommé "Toit en materiaux définitif"  
- `sol` est renommé "Sol en materiaux définitif"  
- `superf` est renommé "Superficie cultivée"  
- `grosrum` est renommé "gros rumunant"  
- `petitrum` est renommé "petit ruminants"  

Pour les variables numériques `superf`, `grosrum` et `petitrum`, nous affichons la moyenne et l'écart-type en utilisant l'argument `statistic`. L'argument `digits` permet de fixer le format numérique (ici aucune décimale). Enfin, nous modifions l'en-tête du tableau pour que la colonne des libellés affiche "Caractéritiques logement" à l'aide de `modify_header()`.Nous résumons donc ici l'ensemble des manipulations effectuées sur cette base avec les commentaires explicatifs.

```{r, }
# Conversion en facteurs, sélection des colonnes et création d'un tableau résumé personnalisé
data %>% 
  labelled::to_factor() %>%  # Conversion des variables en facteurs selon leurs étiquettes
  dplyr::select(toit, sol, superf, grosrum, petitrum) %>% # Extraction des colonnes d'intérêt
  gtsummary::tbl_summary(
    label = list(
      toit    ~ "Toit en materiaux définitif",         # Libellés personnalisés
      sol     ~ "Sol en materiaux définitif",            
      superf  ~ "Superficie cultivée",                   
      grosrum ~ "gros rumunant",                         
      petitrum~ "petit ruminants"                        
    ),
    statistic = list(  # Afficher les statistiques
      superf  ~ "{mean} ({sd})",                       
      grosrum ~ "{mean} ({sd})",                       
      petitrum~ "{mean} ({sd})"                 
    ),
    digits = dplyr::everything() ~ c(0, 0, 0, 0, 0, 0)   # Formatage numérique sans décimales
  ) %>% 
  gtsummary::modify_header(label = "Caractéritiques logement") %>% 
    as_flex_table() %>% 
  autofit() %>% 
    flextable::set_caption("Tableau 1 : Résumé du type de toit et de sol")


```


Ici, nous importons le fichier welfare.
Ensuite, nous convertissons les variables en facteurs avec la fonction `to_factor()` du package **labelled**, ce qui permet d'utiliser les étiquettes associées aux variables dans le tableau récapitulatif.  

Nous utilisons ensuite la fonction `select()` du package **dplyr** pour extraire les colonnes d'intérêt :  
- `hgender` (Genre du chef de ménage)  
- `hage` (Âge du chef de ménage)  
- `hmstat` (Statut matrimonial)  
- `heduc` (Niveau d'éducation)  
- `hdiploma` (Diplômes)

La fonction `tbl_summary()` du package **gtsummary** génère un tableau de statistiques descriptives pour ces variables, en personnalisant les libellés pour améliorer la lisibilité :  
- `hgender` est renommé en "Genre CM"  
- `hage` est renommé en "Age CM"  
- `hmstat` est renommé en "Statut matrimonial"  
- `heduc` est renommé en "Education CM"  
- `hdiploma` est renommé en "Diplomes CM"

Pour la variable `hage`, nous affichons la moyenne et l'écart-type en utilisant l'argument `statistic`.  
L'argument `digits` fixe le format numérique (ici, aucune décimale).  
Nous affichons systématiquement les valeurs manquantes grâce aux paramètres `missing = "always"` et `missing_text = "NA"`.  
Enfin, nous modifions l'en-tête du tableau pour que la colonne des libellés affiche "Caractéritiques Chef de ménage" en utilisant la fonction `modify_header()`.

```{r, }
# Importation du fichier Stata concernant le bien-être
wf <- haven::read_dta("../data/ehcvm_welfare_mli2021.dta")

# Conversion des variables en facteurs, extraction des colonnes d'intérêt,
# création d'un tableau résumé avec libellés personnalisés et formatage des statistiques,
# affichage des valeurs manquantes et modification de l'en-tête du tableau
wf %>% 
  labelled::to_factor() %>% 
  dplyr::select(hgender, hage, hmstat, heduc, hdiploma) %>% 
  gtsummary::tbl_summary(
    label = list(
      hgender  ~ "Genre CM",
      hage     ~ "Age CM",
      hmstat   ~ "Statut matrimonial",
      heduc    ~ "Education CM",
      hdiploma ~ "Diplomes CM"
    ),
    statistic = list(
      hage ~ "{mean} ({sd})"  # Affichage de la moyenne et de l'écart-type pour 'hage'
    ),
    digits = dplyr::everything() ~ c(0, 0, 0, 0, 0),  # Format numérique sans décimales
    missing = "always",        # Affiche systématiquement les valeurs manquantes
    missing_text = "NA"        # Remplace les valeurs manquantes par "NA"
  ) %>% 
  gtsummary::modify_header(label = "Caractéritiques Chef de ménage") %>% 
    as_flex_table() %>% 
  autofit()
```

```{r packages-graph, include=FALSE}
library(ggplot2)
library(dplyr)
```

```{r graph-toit, fig.cap=" Répartition du type de toit"}
data %>%
  filter(!is.na(toit)) %>%
  ggplot(aes(x = factor(toit))) +
  geom_bar(fill = "steelblue") +
  labs(
    title = "Répartition du type de toit",
    x = "Type de toit",
    y = "Effectif"
  ) +
  theme_minimal()
```

```{r graph-sol, fig.cap=" Répartition du type de sol"}
data %>%
  filter(!is.na(sol)) %>%
  ggplot(aes(x = factor(sol))) +
  geom_bar(fill = "forestgreen") +
  labs(
    title = "Répartition du type de sol",
    x = "Type de sol",
    y = "Effectif"
  ) +
  theme_minimal()
```

```{r graph-superf, fig.cap="Distribution de la superficie du logement"}
data %>%
  filter(!is.na(superf)) %>%
  ggplot(aes(x = superf)) +
  geom_histogram(bins = 30, fill = "darkorange", color = "black") +
  labs(
    title = "Distribution de la superficie du logement",
    x = "Superficie (m²)",
    y = "Effectif"
  ) +
  theme_minimal()
```








