---
title: "TEST R EVALUATION"
author: "FALL Ndeye Ramatoulaye Ndoye"
date: "2025-02-25"
output:
  word_document: default
  html_document: default
---

```{r setup, include=FALSE}
knitr::opts_chunk$set(echo = TRUE)
```

```{r echo=TRUE, message=FALSE, warning=FALSE}
# Installation et chargement des packages nécessaires
packages <- c("haven", "utils", "dplyr", "tidyverse", "gtsummary", "survey", "knitr", "kableExtra", "labelled")

for (pkg in packages) {
  if (!require(pkg, character.only = TRUE)) install.packages(pkg, dependencies = TRUE)
  library(pkg, character.only = TRUE)
}

```

```{r include=FALSE}
setwd("C:/Users/ANSD/Documents/ENSAE/ISE1 ECO/MES DOCS ISE/FIRST SEMESTER/R Studio")
```



```{r echo=TRUE, message=FALSE, warning=FALSE}
library(haven)

# Chargement des bases
base_menage <- read_dta("data/base_menage.dta")
mother_baseline <- read_dta("data/food_comp_mother_baseline.dta")
mother_endline <- read_dta("data/food_comp_mother_endline.dta")
child_baseline <- read_dta("data/food_comp_child_baseline.dta")
child_endline <- read_dta("data/food_comp_child_endline.dta")

```




#PARTIE 1: GESTION ET NETTOYAGE DES BASES DE DONNEES

```{r echo=TRUE, message=FALSE, warning=FALSE}

# Chargeons les packages nécessaires pour la gestion et le nettoyage des bases de données
library(haven)
library(dplyr)
library(tidyverse)

# 1. Vérification de la présence ou non de doublons et suppression si oui

base_menage <- base_menage %>% distinct()
mother_baseline <- mother_baseline %>% distinct()
mother_endline <- mother_endline %>% distinct()
child_baseline <- child_baseline %>% distinct()
child_endline <- child_endline %>% distinct()

# 2. Vérification et harmonisation des noms des variables entre les bases endline et baseline
# Affichons les noms pour comparer
names(mother_baseline)
names(mother_endline)

names(child_baseline)
names(child_endline)

###Visiblement il y a des differeces our le zinc par exemple et l'energie calorique, alors nous allons attribuer aux variables de mother endline les noms dans baseline, Ce sont les mêmes pour les bases enfants donc labas il ne sera pas nécessaire de modifier
```
```{r echo=TRUE, message=FALSE, warning=FALSE}
# Harmonisation des noms différents des variables pour les bases baseline et endline
mother_baseline <- mother_baseline %>%
  rename(
    energ_kcal = V1,
    zinc_mg = V9
  )

```
```{r echo=TRUE, message=FALSE, warning=FALSE}
# Maintenant vérifions que les changements ont bien été prises en compte
setdiff(names(mother_endline), names(mother_baseline))
```
```{r echo=TRUE, message=FALSE, warning=FALSE}
# 3. Corrigeons si possibles les données manquantes
traiter_na <- function(df, vars){
  df %>% mutate(across(all_of(vars), ~ if_else(is.na(.), median(., na.rm = TRUE), .)))
}

vars_nutrition <- c("energ_kcal", "protein_g", "lipid_tot_g", "calcium_mg", "iron_mg", "zinc_mg", "vit_b6_mg", "vit_b12_mcg", "vit_c_mg")

# Appliquons la correction sur les bases
mother_baseline <- mother_baseline %>% replace_na(as.list(colMeans(select(., all_of(vars_nutrition)), na.rm = TRUE)))
mother_endline <- mother_endline %>%
  mutate(across(all_of(vars_nutrition), ~if_else(is.na(.), median(., na.rm=TRUE), .)))

child_baseline <- child_baseline %>%
  mutate(across(all_of(vars_nutrition), ~if_else(is.na(.), median(., na.rm=TRUE), .)))

child_endline <- child_endline %>%
  mutate(across(all_of(vars_nutrition), ~if_else(is.na(.), median(., na.rm=TRUE), .)))


```
Grâce à la fonction replace_na_median on a pu remplacer les valeurs manquantes par la médiane qui est une caractéristique de dispersion. Cette action permettra de corriger les manquements sans risquer de biaiser les résultats
```{r echo=TRUE, message=FALSE, warning=FALSE}
# 4. Calculons l'apport énergétique moyenne à chaque repas pour l'ensemble des mères
mother_baseline %>%
  mutate(Type_de_repas = case_when(
    s1_q2 == 1 ~ "Petit-déjeuner",
    s1_q2 == 2 ~ "Déjeuner",
    s1_q2 == 3 ~ "Dîner",
    s1_q2 == 4 ~ "Snacks/Goûter"
  )) %>%
  group_by(Type_de_repas) %>%
  summarise(Energie_moyenne_kcal = mean(energ_kcal, na.rm = TRUE)) %>%
  kable("html", caption = "Consommation moyenne d'énergie par repas chez les mères (Baseline)")
```
La consommation énergétique moyenne des mères au cours des repas est d'environ 700 kcal par repas, ce qui indique un apport énergétique modéré. Cette valeur est cohérente avec les recommandations générales pour un adulte en bonne santé, dont l'apport calorique quotidien recommandé se situe entre 1800 et 2200 kcal réparties sur trois repas principaux et une collation éventuelle

```{r echo=TRUE, message=FALSE, warning=FALSE}
# 5. Sauvegarde des nouvelles bases traitées et corrigées

write_dta(mother_baseline, "mother_baseline_v1.dta")
write_dta(mother_endline, "mother_endline_v1.dta")
write_dta(child_baseline, "child_baseline_v1.dta")
write_dta(child_endline, "child_endline_v1.dta")
write_dta(base_menage, "base_menage_final.dta")
```

#PARTIE 2: EMPILEMENT ET FUSION DES DONNEES

##1) BASELINE

```{recho=TRUE, message=FALSE, warning=FALSE}
###Importation des packages nécessaires
library(dplyr)
library(haven)

##Nomenclature des vecteurs pour les nouvelles bases 
mother_baseline <- read_dta("mother_baseline_v1.dta")
child_baseline <- read_dta("child_baseline_v1.dta")
base_menage <- read_dta("base_menage_final.dta")

# Renommons les variables nutritionnelles avec _b à la fin
mother_baseline <- mother_baseline %>% rename_with(~paste0(., "_b"), energ_kcal:vit_c_mg)
child_baseline <- child_baseline %>% rename_with(~paste0(., "_b"), energ_kcal:vit_c_mg)

# Empilement des bases mère et enfant baselines
baseline_combined <- bind_rows(mother_baseline, child_baseline)

# Résumé des consommations journalières totales par individu
baseline_total <- baseline_combined %>%
  group_by(hhid, s1_q2) %>%
  summarise(across(c(energ_kcal_b, protein_g_b, lipid_tot_g_b, calcium_mg_b, iron_mg_b, zinc_mg_b), sum, na.rm = TRUE), .groups = "drop")

# Vérifions les variables communes
intersect(names(baseline_total), names(base_menage))

# Ce code va faire l'intersection entre les bases pour trouver les réferences communes afin d'avoir une bonne jointure finale 

# Supprime ou renomme la variable gênante dans base_menage avant la jointure
base_menage <- base_menage %>% select(-s1_q2)

# Ensuite, effectue clairement ta jointure left_join :
baseline_final <- baseline_total %>%
  left_join(base_menage, by = "hhid")

# Sauvegarde la base finale baseline
write_dta(baseline_final, "baseline_final.dta")

```

##1) ENDLINE

```{r }
# Mettons les packages nécessaires 
library(dplyr)
library(haven)

mother_endline <- read_dta("mother_endline_v1.dta")
child_endline <- read_dta("child_endline_v1.dta")


# Renommer les variables nutritionnelles pour endline
mother_endline <- mother_endline %>% rename_with(~paste0(., "_e"), energ_kcal:vit_c_mg)
child_endline <- child_endline %>% rename_with(~paste0(., "_e"), energ_kcal:vit_c_mg)

# Empilement Endline
endline_combined <- bind_rows(mother_endline, child_endline)

# Calcul de la consommation journalière totales par individu (endline)
endline_total <- endline_combined %>%
  group_by(hhid) %>%
  summarise(across(c(energ_kcal_e, protein_g_e, lipid_tot_g_e, calcium_mg_e, iron_mg_e, zinc_mg_e), sum, na.rm = TRUE), .groups = 'drop')

# Jointure Endline avec base ménage
endline_final <- endline_total %>% left_join(base_menage, by = "hhid")

write_dta(endline_final, "endline_final.dta")

```

#SUITE PARTIE 2 APRES ENDLINE 

```{r echo=TRUE, message=FALSE, warning=FALSE}
library(dplyr)
library(haven)


# Importons les bases créées précédemment
base_menage <- read_dta("base_menage_final.dta")
baseline_final <- read_dta("baseline_final.dta")
endline_final <- read_dta("endline_final.dta")


# 3. Fusion des deux bases finales endline et baseline
base_finale <- inner_join(baseline_final, endline_final, by = c("hhid"))

# 4. Fusion avec la base ménage pour intégrer les caractéristiques socio-économiques
base_menage <- read_dta("base_menage_final.dta")
base_finale <- left_join(base_finale, base_menage, by = "hhid")


```

#PARTIE3: STATISTIQUES DESCRIPTIVES

Dans cette partie nous allons porter l'attention sur la base child baseline et nous allons nous intéresser à la nutrition infantile

```{r}
library(gtsummary)
library(dplyr)
library(haven)

# Importer la base des enfants baseline
child_baseline <- read_dta("child_baseline_v1.dta")

# Sélection des variables pertinentes pour l'analyse nutritionnelle
child_baseline <- child_baseline %>% 
  select(energ_kcal, protein_g, lipid_tot_g, calcium_mg, iron_mg, zinc_mg, vit_b6_mg, vit_b12_mcg, vit_c_mg)

# Création du tableau de statistiques descriptives
nutrition_summary <- child_baseline %>%
  tbl_summary(
    statistic = list(all_continuous() ~ "{mean} ({sd})"),
    label = list(
      energ_kcal ~ "Énergie (kcal)",
      protein_g ~ "Protéines (g)",
      lipid_tot_g ~ "Lipides totaux (g)",
      calcium_mg ~ "Calcium (mg)",
      iron_mg ~ "Fer (mg)",
      zinc_mg ~ "Zinc (mg)",
      vit_b6_mg ~ "Vitamine B6 (mg)",
      vit_b12_mcg ~ "Vitamine B12 (mcg)",
      vit_c_mg ~ "Vitamine C (mg)"
    ),
    digits = everything() ~ c(0),  
    missing = "always",
    missing_text = "valeurs manquantes") %>%
    modify_header(label = "Caractéristiques nutritionnelles")

# Affichage du tableau
nutrition_summary

```






































