---
title: "Statistiques descriptives (TP4)"
author: "Aissatou Sega DIALLO"
date: "2025-02-24"
output:
  output_dir: "./Sorties"
  pdf_document: default
---


```{r setup, include=FALSE}
knitr::opts_chunk$set(echo = TRUE)
```


# Installation et chargement des packages

Cette section assure la disponibilité des bibliothèques nécessaires.

```{r results=FALSE, message=FALSE}

Packages <- c("readr", "haven", "utils", "dplyr","labelled", "gtsummary")

for (x in Packages) {
  if (!requireNamespace(x, quietly = TRUE)) {
    install.packages(x)
  }
  library(x, character.only = TRUE)
}
```

#Travail avec la base ménage

## Importation des données

**Chargement de la base principale**

```{r}
## Importation de la Base ménage 

Base_men <- readr::read_csv("../Données/ehcvm_menage_bfa2021.csv")
Base_men
```

**Aperçu de la structure des données**

```{r}
#Structure base
utils::str(Base_men)
```

**Affichage des noms des variables**
```{r}
#Noms variables
colnames(Base_men)
```

##Statistiques et sorties de tableaux

**Sorties de tableau avec labélisation des variables**
```{r}
#Activation de la labélisation
Base_men %>% labelled::to_factor() %>% select("logem","toit","sol") %>% tbl_summary()

#Labélisation des variables
Base_men %>% labelled::to_factor() %>% select("logem","toit","sol") %>% tbl_summary(label= list(logem ~ "Type de logement occupé",toit ~ "Type de toit",sol ~ "Type de sol"))
```

**Sorties de tableaux en changeant l'entete**
```{r}
#Modification de l'entete
Base_men %>% labelled::to_factor() %>% select("logem","toit","sol") %>% tbl_summary(label= list(logem ~ "Type de logement occupé",toit ~ "Type de toit",sol ~ "Type de sol")) %>% modify_header(label="Description du logement")
```

**Statistiques**
```{r}
Base_men %>% labelled::to_factor() %>% select("logem","toit","sol","superf","grosrum","petitrum") %>% tbl_summary(label= list(logem ~ "Type de logement occupé",toit ~ "Type de toit",sol ~ "Type de sol"),statistic = list(superf ~ "{mean} ({sd})",
                   grosrum ~ "{mean} ({sd})",
                   petitrum ~ "{mean} ({sd})")) %>% modify_header(label="Description du logement")  %>% add_n() 
```

**Gestion des valeurs manquantes**
```{r}
Base_men %>% labelled::to_factor() %>% select("logem","toit","sol","superf","grosrum","petitrum") %>% tbl_summary(label= list(logem ~ "Type de logement occupé",toit ~ "Type de toit",sol ~ "Type de sol"),statistic = list(superf ~ "{mean} ({sd})",
                   grosrum ~ "{mean} ({sd})",
                   petitrum ~ "{mean} ({sd})"),missing = "always",
                   missing_text = "valeurs manquantes") %>% modify_header(label="Description du logement")  %>% add_n() 
```

#Travail avec la base welfare

**Chargement de la base**
```{r}
Base_wel <- readr::read_csv("../Données/ehcvm_welfare_2b_bfa2021.csv")
Base_wel
```

**Aperçu de la base**
```{r}
utils::str(Base_wel)
```

**Affichage des noms des variables**
```{r}
colnames(Base_wel)
```

**Sorties de tableaux**
```{r}
Base_wel %>% labelled::to_factor() %>% select("hgender","hage","hmstat","heduc","hdiploma") %>% tbl_summary(label= list(hgender ~ "Sexe du Chef de ménage",hage ~ "Age du Chef de ménage",hmstat ~ "Situation matrimoniale",heduc ~ "Niveau d'education",hdiploma ~ "diplome le plus élévé"),statistic = list(hage ~ "{mean} ({sd})"),
                   digits = list(hage ~ 2), 
                   #digits = everything()~c(0,0,0)                   
                   missing = "always",
                   missing_text = "valeurs manquantes") %>% modify_header(label="Caractéristiques du Chef de ménage")  %>% add_n()
```

