---
title: "Devoir de R"
output:
  word_document: default
  html_document: default
date: "2025-02-25"
---

```{r setup, include=FALSE}
knitr::opts_chunk$set(echo = TRUE)
```

Commencons par importer les librairies 

```{r}
# importation des librairies 
library(haven)
library(dplyr)
library(gtsummary)

```


# Partie 1: Gestion et nettoyage des bases de données 

```{r}
child_baseline <- haven::read_dta("../Données/food_comp_child_baseline.dta")

child_endline <- haven::read_dta("../Données/food_comp_child_endline.dta")

mother_baseline <- haven::read_dta("../Données/food_comp_mother_baseline.dta")

mother_endline <- haven::read_dta("../Données/food_comp_mother_endline.dta")

menage <- haven::read_dta("../Données/food_comp_child_baseline.dta")

```

### organisation et structure des différentes bases 

```{r}
print(child_baseline)
str(child_baseline)
```

```{r}
print(child_endline)
str(child_endline)
```
```{r}
print(mother_baseline)
str(mother_baseline)
```
```{r}

print(mother_endline)
str(mother_endline)

```

1. Verifions la presence de doublons dans chaque base 
```{r}
# Fonction pour vérifier et supprimer les doublons
remove_duplicates <- function(data, key) {
  if (any(duplicated(data[[key]]))) {
    cat("Des doublons ont été trouvés dans", deparse(substitute(data)), "\n")
    cat("Nombre de doublons:", sum(duplicated(data[[key]])), "\n")
    data <- data %>% distinct(!!sym(key), .keep_all = TRUE)
    cat("Les doublons ont été supprimés.\n")
  } else {
    cat("Aucun doublon trouvé dans", deparse(substitute(data)), "\n")
  }
  return(data)
}

# Vérifier et supprimer les doublons pour chaque jeu de données
child_baseline <- remove_duplicates(child_baseline, "hhid")
child_endline <- remove_duplicates(child_endline, "hhid")
mother_baseline <- remove_duplicates(mother_baseline, "hhid")
mother_endline <- remove_duplicates(mother_endline, "hhid")
menage <- remove_duplicates(menage, "hhid")



```

Il n'y a pas de doublons dans une des bases 

```{r}
print("noms de colonnes de child_baseline" ) 
colnames(child_baseline)
print("noms de colonnes de child_endlineline" ) 
colnames(child_endline)
print("noms de colonnes de mother_baseline" ) 
colnames(mother_baseline)
print("noms de colonnes de mother_endline" ) 
colnames(mother_endline)

```
Verifions que toutes les bases endline et baseline  ont le meme nom de colonnes 

```{r}

# Créer une liste des datasets
datasets <- list(
  child_baseline = child_baseline,
  child_endline = child_endline,
  mother_baseline = mother_baseline,
  mother_endline = mother_endline,
  menage = menage
)

# Extraire les noms de colonnes pour chaque dataset
column_names <- lapply(datasets, colnames)

# Vérifier si tous les datasets ont les mêmes colonnes
all_equal <- Reduce(setequal, column_names)

if (all_equal) {
  cat("Toutes les bases ont les mêmes noms de colonnes.\n")
} else {
  cat("Les bases ont des différences dans les noms de colonnes.\n")
}



```
### 3. Verifions si ya des données manquantes 

```{r}

# Créer une liste des datasets
datasets <- list(
  child_baseline = child_baseline,
  child_endline = child_endline,
  mother_baseline = mother_baseline,
  mother_endline = mother_endline,
  menage = menage
)

# Vérifier le nombre total de valeurs manquantes dans chaque base

for (name in names(datasets)) {
  missing_values <- sum(is.na(datasets[[name]]))
  cat(name, "contient", missing_values, "valeurs manquantes.\n")
}


```

On constate que les bases mother_baseline et  mother_endline contiennent plus de valeurs manquantes que les autres bases 

### visualisation des données manquantes 

```{r}
child_baseline[!complete.cases(child_baseline), ]

```

```{r}
child_endline[!complete.cases(child_baseline), ]

```

```{r}
mother_baseline[!complete.cases(child_baseline), ]
```

```{r}
mother_endline[!complete.cases(child_baseline), ]
```
4. la consommation moyenne d'énergie a chauqe repas dans la base .
Pour cela nous allons utiliser mother_baseline 


```{r}
str(mother_baseline)
```
On voit que la variable V1 ici correpond a la consommation d'énergie en Kcal 

```{r}
# Calcul de la moyenne en excluant les valeurs manquantes
mean_energy <- mean(mother_baseline$V1, na.rm = TRUE)

# Affichage du résultat
cat("La consommation d’énergie moyenne à chaque repas est de", round(mean_energy, 2), "kcal.\n")


```
### consommation moyenne après chaque repas 

```{r}
View(mother_baseline)
```

### consommation moyenne après chaque repas 

```{r}


# Moyenne de la consommation d’énergie par type de repas
energy_per_meal <- mother_baseline %>%labelled::to_factor() %>% 
  group_by(s1_q0) %>%
  summarise(mean_energy = mean(V1, na.rm = TRUE))

# Affichage du résultat
print(energy_per_meal)


```

5. Corrigons les valeurs manquantes   des variables numeriques par leur moyenne  et  Sauvegardons maintenat les bases 

```{r}
# Fonction pour remplacer les valeurs manquantes par la moyenne de la colonne
remplace_na_par_moyenne <- function(df) {
  df %>%
    mutate(across(where(is.double), ~ ifelse(is.na(.), mean(., na.rm = TRUE), .)))
}


# Appliquer la fonction à chaque base de données
mother_baseline <- remplace_na_par_moyenne(mother_baseline)
mother_endline <- remplace_na_par_moyenne(mother_endline)
child_baseline <- remplace_na_par_moyenne(child_baseline)
child_endline <- remplace_na_par_moyenne(child_endline)
menage <- remplace_na_par_moyenne(menage)


# Sauvegarder les bases de données après correction
write_dta(mother_baseline, "../Données/mother_baseline_v1.dta")
write_dta(mother_endline, "../Données/mother_endline_v1.dta")
write_dta(child_baseline, "../Données/child_baseline_v1.dta")
write_dta(child_endline, "../Données/child_endline_v1.dta")
write_dta(menage, "../Données/base_menage_final.dta")

cat("Toutes les bases ont été enregistrées avec succès !")

```




```{r}
verifier_na <- function(df, nom) {
  missing_counts <- colSums(is.na(df))
  missing_counts <- missing_counts[missing_counts > 0]  # Afficher uniquement les colonnes avec NA
  if (length(missing_counts) > 0) {
    cat("\n", nom, ": Variables avec des valeurs manquantes\n")
    print(missing_counts)
  } else {
    cat( "Aucune valeur manquante \n")
  }
}

# Appliquer la fonction sur toutes les bases
verifier_na(mother_baseline, "mother_baseline")
verifier_na(mother_endline, "mother_endline")
verifier_na(child_baseline, "child_baseline")
verifier_na(child_endline, "child_endline")
verifier_na(menage, "menage")


```

On voit que toutes les valeurs manquantes ont été corrigées 
```{r}
nrow(child_baseline)
nrow(child_endline)
nrow(mother_baseline)
nrow(menage)
```



# Partie 2 : Empilement  et fusion des données 

1. Baseline 
ii. Empilement des bases de données des mères et des enfants 

on va d'abord importer les nouvelles bases 
```{r}
child_baseline <- haven::read_dta("../Données/child_baseline_v1.dta")

child_endline <- haven::read_dta("../Données/child_endline_v1.dta")

mother_baseline <- haven::read_dta("../Données/mother_baseline_v1.dta")

mother_endline <- haven::read_dta("../Données/mother_endline_v1.dta")

menage <- haven::read_dta("../Données/base_menage_final.dta")



```




```{r}
mother_baseline_unique <- mother_baseline %>% distinct(hhid, .keep_all = TRUE)
child_baseline_unique <- child_baseline %>% distinct(hhid, .keep_all = TRUE)

colnames(mother_baseline)
colnames(child_baseline)
```

```{r}
merge_mother_child_baseline <- left_join(mother_baseline_unique, child_baseline_unique, by = "hhid")
colnames(merge_mother_child_baseline)

```

```{r}

```

ii. Renommons  toutes les variables de consommation energ_kcal jusqu’à vit_c_mcg en ajoutant le 
suffixe _b pour faire référence à l’enquête Baseline. 

```{r}
# Renommer les variables de consommation
merge_mother_child_baseline <- merge_mother_child_baseline %>%
  rename_with(~ paste0(., "_b"), energ_kcal:vit_c_mg.y)

```

```{r}
colnames(merge_mother_child_baseline)


```
iii. Créez une base de données qui résume les consommations journalières totales par individu 
(somme des 4 repas) pour l’énergie et tous les nutriments en utilisant la commande merge.

```{r}


# Calculer les consommations totales par individu
summary_data <- merge_mother_child_baseline %>%
  group_by(hhid) %>%
  summarise(
    total_energy_kcal = sum(energ_kcal_b, na.rm = TRUE),
    total_protein_g = sum(protein_g.x, protein_g.y_b, na.rm = TRUE),
    total_lipid_g = sum(lipid_tot_g.x, lipid_tot_g.y_b, na.rm = TRUE),
    total_calcium_mg = sum(calcium_mg.x, calcium_mg.y_b, na.rm = TRUE),
    total_iron_mg = sum(iron_mg.x, iron_mg.y_b, na.rm = TRUE),
    total_zinc_mg = sum(zinc_mg_b, na.rm = TRUE),
    total_vit_b6_mg = sum(vit_b6_mg.x, vit_b6_mg.y_b, na.rm = TRUE),
    total_vit_b12_mcg = sum(vit_b12_mcg.x, vit_b12_mcg.y_b, na.rm = TRUE),
    total_vit_c_mg = sum(vit_c_mg.x, vit_c_mg.y_b, na.rm = TRUE)
  )

# Visualiser le résumé
print(summary_data)



```
iv . Sauvegardez la base de données finale contenant seulement les hhid s1_q2 energ_kcal   
protein_g lipid_tot_g calcium_mg iron_mg zinc_mg sous le nom « baseline_final.dta ». 


```{r}

# Créer la base de données finale avec une ligne pour chaque ménage
baseline_final <- merge_mother_child_baseline %>%
  select(hhid, s1_q2.x, energ_kcal_b, protein_g.x, lipid_tot_g.x, calcium_mg.x, iron_mg.x, zinc_mg_b) %>%
  rename(
    s1_q2 = s1_q2.x,
    energ_kcal = energ_kcal_b,
    protein_g = protein_g.x,
    lipid_tot_g = lipid_tot_g.x,
    calcium_mg = calcium_mg.x,
    iron_mg = iron_mg.x,
    zinc_mg = zinc_mg_b
  ) %>%
  # Garder toutes les lignes, car nous avons déjà une ligne pour la mère et une pour l'enfant
  # Nous ne filtrons pas ici, pour garder toutes les entrées
  select(hhid, s1_q2, energ_kcal, protein_g, lipid_tot_g, calcium_mg, iron_mg, zinc_mg)

write_dta(baseline_final, "../Données/baseline_final.dta")


```

```{r}
print(baseline_final)
```


2. Endline 

i. empilons toutes les bases des mères et des enfants 


```{r}
# importation des bases 
mother_endline <- haven::read_dta("../Données/mother_endline_v1.dta")
child_endline <- haven::read_dta("../Données/child_endline_v1.dta")


```

```{r}
mother_endline_unique <- mother_endline %>% distinct(hhid, .keep_all = TRUE)
child_endline_unique <- child_endline %>% distinct(hhid, .keep_all = TRUE)



```

```{r}
merge_mother_child_endline <- left_join(
  mother_endline_unique,
  child_endline_unique,by="hhid"
)


```

### affichons les noms des colonnes 

```{r}
merge_mother_child_endline
colnames(merge_mother_child_endline)
```
ii. resumons les consommations journalières totales par individu 

```{r}
# Chargement des bibliothèques nécessaires
library(dplyr)

# Résumer les consommations journalières totales par individu
endline_summary <- merge_mother_child_endline %>%
  group_by(hhid) %>%
  summarize(
    energ_kcal = sum(energ_kcal.x, na.rm = TRUE) + sum(energ_kcal.y, na.rm = TRUE),
    protein_g = sum(protein_g.x, na.rm = TRUE) + sum(protein_g.y, na.rm = TRUE),
    lipid_tot_g = sum(lipid_tot_g.x, na.rm = TRUE) + sum(lipid_tot_g.y, na.rm = TRUE),
    calcium_mg = sum(calcium_mg.x, na.rm = TRUE) + sum(calcium_mg.y, na.rm = TRUE),
    iron_mg = sum(iron_mg.x, na.rm = TRUE) + sum(iron_mg.y, na.rm = TRUE),
    zinc_mg = sum(zinc_mg.x, na.rm = TRUE) + sum(zinc_mg.y, na.rm = TRUE),
    s1_q2 = first(s1_q2.x),  # Conserver la valeur de s1_q2 de la mère
    .groups = "drop"  # Évite de garder le groupe après résumé
  )

# Vérifiez la structure de la base résumée
print(endline_summary)



```
iii.  Sauvegardons  la base de données finale contenant seulement les hhid s1_q2 energ_kcal  
protein_g lipid_tot_g calcium_mg iron_mg zinc_mg sous le nom « endline_final.dta ». 


```{r}


# Résumer les consommations journalières totales par individu
endline_summary2 <- merge_mother_child_endline %>%
  group_by(hhid) %>%
  summarize(
    energ_kcal = sum(energ_kcal.x, na.rm = TRUE) + sum(energ_kcal.y, na.rm = TRUE),
    protein_g = sum(protein_g.x, na.rm = TRUE) + sum(protein_g.y, na.rm = TRUE),
    lipid_tot_g = sum(lipid_tot_g.x, na.rm = TRUE) + sum(lipid_tot_g.y, na.rm = TRUE),
    calcium_mg = sum(calcium_mg.x, na.rm = TRUE) + sum(calcium_mg.y, na.rm = TRUE),
    iron_mg = sum(iron_mg.x, na.rm = TRUE) + sum(iron_mg.y, na.rm = TRUE),
    zinc_mg = sum(zinc_mg.x, na.rm = TRUE) + sum(zinc_mg.y, na.rm = TRUE),
    s1_q2 = first(s1_q2.x),  # Conserver la valeur de s1_q2 de la mère
    .groups = "drop"  # Évite de garder le groupe après résumé
  )

# Créer une base de données finale contenant les informations pour chaque ménage
endline_final <- endline_summary2 %>%
  select(hhid, s1_q2, energ_kcal, protein_g, lipid_tot_g, calcium_mg, iron_mg, zinc_mg)

# Sauvegarder la base de données finale sous le nom "endline_final.dta"
write_dta(endline_final, "../Données/endline_final.dta")


```

```{r}
print(endline_final)
```

3. 

```{r}

# Fonction pour nettoyer les noms de colonnes
clean_column_names <- function(data) {
  colnames(data) <- make.names(colnames(data), unique = TRUE) # Renomme les colonnes pour les rendre valides
  return(data)
}

# Nettoyage des noms de colonnes
baseline_final <- clean_column_names(baseline_final)
endline_final <- clean_column_names(endline_final)

# Afficher les nouveaux noms de colonnes
cat("Nouveaux noms des colonnes dans baseline_final :\n")
print(colnames(baseline_final))

cat("Nouveaux noms des colonnes dans endline_final :\n")
print(colnames(endline_final))

# Fusion des bases de données sur hhid
merged_data <- full_join(baseline_final, endline_final, by = "hhid")

# Vérification du nombre d'observations
n_baseline <- nrow(baseline_final)
n_endline <- nrow(endline_final)
n_merged <- nrow(merged_data)

# Afficher le nombre d'observations
cat("Nombre d'observations dans baseline_final :", n_baseline, "\n")
cat("Nombre d'observations dans endline_final :", n_endline, "\n")
cat("Nombre d'observations après fusion :", n_merged, "\n")

# Sauvegarder la base de données fusionnée
#write_dta(merged_data, "merged_data.dta")


```

4. En utilisant la base base_menage_final, fusionnez les informations sur les caractéristiques des 
ménages telles que région, commune, village, statut matrimonial, taille du ménage, niveau 
d’éducation du chef de ménage, le ratio de dépendance, score HFIAS, la variable de traitement T1. 

```{r}
       # Base de données fusionnée (Baseline et Endline)
base_menage_final <- read_dta("../Données/base_menage_final.dta") # Base des caractéristiques des ménages
colnames(base_menage_final)
```


```{r}
# Fusion des données sur la colonne hhid
final_data <- base_menage_final %>%
  left_join(merged_data, by = "hhid") %>%  # Fusionner avec merged_data sur hhid
  select(hhid, 
         regionid, 
         communeid, 
         villageid, 
         round, 
         s1_q0, 
         s1_q1, 
         s1_q2, 
         energ_kcal, 
         protein_g, 
         lipid_tot_g, 
         calcium_mg, 
         iron_mg, 
         zinc_mg, 
         vit_b6_mg, 
         vit_b12_mcg, 
         vit_c_mg)  # Sélection des colonnes spécifiées




```

```{r}
print(final_data)
```




5) Sauvegarder la base de données finale sous le nom base_finale.dta.

```{r}
# Sauvegarder la base de données finale
write_dta(final_data, "../Données/base_finale.dta")
```

# Partie 3 : Statistiques descriptives interessantes 

On va sortir des statiques descriptives sur les bases child_baseline 

```{r}
colnames(child_baseline)
```
# -------------------------
# Statistiques Descriptives de l'Énergie (energ_kcal)
# -------------------------

# Statistiques descriptives pour l'énergie




```{r}

energy_summary <- child_baseline %>%
  select(energ_kcal) %>%
  tbl_summary(
    statistic = list(all_continuous() ~ "{mean} ({sd}) [min: {min}, max: {max}]"),
    missing = "no"
  ) %>%
  modify_header(label = "**Énergie (kcal)**")

# Afficher le résumé
print(energy_summary)


```
# -------------------------
# Statistiques Descriptives des Protéines (protein_g)
# -------------------------

# Statistiques descriptives pour les protéines



```{r}

protein_summary <- child_baseline %>%
  select(protein_g) %>%
  tbl_summary(
    statistic = list(all_continuous() ~ "{mean} ({sd}) [min: {min}, max: {max}]"),
    missing = "no"
  )

# Afficher le résumé
print(protein_summary)

```

# -------------------------
# Statistiques Descriptives des Lipides (lipid_tot_g)
# -------------------------

# Statistiques descriptives pour les lipides


```{r}

lipid_summary <- child_baseline %>%
  select(lipid_tot_g) %>%
  tbl_summary(
    statistic = list(all_continuous() ~ "{mean} ({sd}) [min: {min}, max: {max}]"),
    missing = "no"
  )

# Afficher le résumé
print(lipid_summary)

```

# -------------------------
# Statistiques Descriptives des Vitamines
# -------------------------

# Statistiques descriptives pour les vitamines B6, B12 et C

```{r}


vitamin_summary <- child_baseline %>%
  select(vit_b6_mg, vit_b12_mcg, vit_c_mg) %>%
  tbl_summary(
    statistic = list(all_continuous() ~ "{mean} ({sd}) [min: {min}, max: {max}]"),
    missing = "no"
  ) %>%
  modify_header(label = "**Vitamines**")  

# Afficher le résumé
print(vitamin_summary)


```



# -------------------------
# Statistiques Descriptives Globales
# -------------------------

# Statistiques descriptives globales pour toutes les variables


```{r}

global_summary <- child_baseline %>% labelled::to_factor()%>% 
  tbl_summary(
    statistic = list(all_continuous() ~ "{mean} ({sd}) [min: {min}, max: {max}]"),
    missing = "no"
  ) %>%
  modify_header(label = "**Statistiques Globales**")

# Afficher le résumé
print(global_summary)


```


# -------------------------
# Fin
# -------------------------









