---
title: "Statistique descriptives"
author: "ILLY Jacques"
date: "`r Sys.Date()`"
output: word_document
---

```{r setup, include=FALSE}
knitr::opts_chunk$set(echo = TRUE)
```
#Installation des packages

```{r packages, echo=TRUE}
#listes des packages à installer
packages<-c("dplyr","janitor", "readr", "cardx" ,"utils", "haven", "survey", "gtsummary", "labelled","gt")
#installation des package
for (pack in packages)
  {if (!requireNamespace(pack, quietly=TRUE))
  {install.packages(pack)
  }
  #chargement des packages
  library(pack, character.only=TRUE)
}

```

#Importation des bases
```{r }
#Importation de la base menages
base_menage<-haven::read_dta("..\\Données\\base_menage.dta")

#Importation de la base food_comp_child_baseline
base_child_baseline<-haven::read_dta("..\\Données\\food_comp_child_baseline.dta")

#Importation de la base food_comp_child_endline
base_child_endline<-haven::read_dta("..\\Données\\food_comp_child_endline.dta")

#Importation de la base food_comp_mother_baseline
base_mother_baseline<-haven::read_dta("..\\Données\\food_comp_mother_baseline.dta")

#Importation de la base food_comp_child_endline
base_mother_endline<-haven::read_dta("..\\Données\\food_comp_mother_endline.dta")

```



```{r,}
View(base_child_baseline)

```



#Partie 1 : Gestion et nettoyage des bases de données

##	Vérifieons la présence de doublons dans la base de données Baseline

### Dans la base food_comp_child_baseline


```{r,}
# Vérification de la présence de doublons 
base_doublons <- base_child_baseline %>%
  duplicated()%>%
  any()

# Afficher le résultat
if (base_doublons) {
  print("Des doublons sont présents dans les données.")
  #supression des doublons
base_child_baseline_sans_doublons <- base_child_baseline %>%
  distinct()
# Au contraire on affiche
} else {
  print("Aucun doublon trouvé.")
  
  base_child_baseline_sans_doublons <- base_child_baseline 
}

```

### Dans la base food_comp_mother_baseline


```{r,}
# Vérification de la présence de doublons 
base_doublons <- base_mother_baseline %>%
  duplicated()%>%
  any()

# Afficher le résultat
if (base_doublons) {
  print("Des doublons sont présents dans les données.")
  #supression des doublons
base_mother_baseline_sans_doublons <- base_child_baseline %>%
  distinct()
# Au contraire on affiche
} else {
  print("Aucun doublon trouvé.")
  
  base_mother_baseline_sans_doublons <- base_child_baseline
}

```

##	Vérifieons la présence de doublons dans la base de données endline

### Dans la base food_comp_child_endline


```{r,}
# Vérification de la présence de doublons 
base_doublons <- base_child_endline %>%
  duplicated()%>%
  any()

# Afficher le résultat
if (base_doublons) {
  print("Des doublons sont présents dans les données.")
  #supression des doublons
base_child_endline_sans_doublons <- base_child_endline %>%
  distinct()
# Au contraire on affiche
} else {
  print("Aucun doublon trouvé.")
  
  base_child_endline_sans_doublons <- base_child_endline
}

```

### Dans la base food_comp_mother_endline


```{r,}
# Vérification de la présence de doublons 
base_doublons <- base_mother_endline %>%
  duplicated()%>%
  any()

# Afficher le résultat
if (base_doublons) {
  print("Des doublons sont présents dans les données.")
  #supression des doublons
base_mother_endline_sans_doublons <- base_child_endline %>%
  distinct()
# Au contraire on affiche
} else {
  print("Aucun doublon trouvé.")
  
  base_mother_endline_sans_doublons <- base_child_endline
}

```

### Dans la base menage

```{r,}
# Vérification de la présence de doublons 
base_doublons <- base_menage %>%
  duplicated()%>%
  any()

# Afficher le résultat
if (base_doublons) {
  print("Des doublons sont présents dans les données.")
  #supression des doublons
base_menage_sans_doublons <- base_menage %>%
  distinct()
# Au contraire on affiche
} else {
  print("Aucun doublon trouvé.")
  
  base_menage_sans_doublons <- base_menage
}

```

```{r,}
View(base_child_baseline_sans_doublons)

```

## 2.les noms des variables 
```{r,}
# Afficher les noms des variables dans la base_child_baseline_sans_doublons
names(base_child_baseline_sans_doublons)


# Afficher les noms des variables dans la base_child_endline_sans_doublons
names(base_child_endline_sans_doublons)
# Afficher les noms des variables dans la base_mother_baseline_sans_doublons
names(base_mother_baseline_sans_doublons)

# Afficher les noms des variables dans la base_mother_endline_sans_doublons
names(base_mother_endline_sans_doublons)
```
```{r,}
# Vérifions les noms des variables après 
setdiff(names(base_child_baseline_sans_doublons), names(base_child_endline_sans_doublons))  # Vérifier les variables manquantes dans Endline
setdiff(names(base_child_endline_sans_doublons),  names(base_child_endline_sans_doublons))  # Vérifier les variables manquantes dans Baseline
```
On remarque que les noms des variables sont cohérent

```{r,}
# Vérifions les noms des variables après 
setdiff(names(base_mother_baseline_sans_doublons), names(base_mother_endline_sans_doublons))  # Vérifier les variables manquantes dans Endline
setdiff(names(base_mother_endline_sans_doublons),  names(base_mother_endline_sans_doublons))  # Vérifier les variables manquantes dans Baseline
```


```{r,}
# Vérifions les noms des variables après 
base_child_baseline_sans_doublons <- base_child_baseline_sans_doublons %>% clean_names()

base_child_endline_sans_doublons <- base_child_endline_sans_doublons %>% clean_names()

base_mother_baseline_sans_doublons <- base_mother_baseline_sans_doublons %>% clean_names()

base_mother_endline_sans_doublons <- base_mother_endline_sans_doublons %>% clean_names()

```

```{r,}
head(base_mother_baseline_sans_doublons)
```
L'énergie moyenne est:

```{r,}
# Calculer la consommation d'énergie moyenne par repas pour l'ensemble des mères
consommation_moyenne_energie <- base_mother_baseline_sans_doublons %>%
  summarise(consommation_moyenne = mean(energ_kcal, na.rm = TRUE))

# Afficher le résultat
print(consommation_moyenne_energie)

```

5. Sauvegarde:


```{r,}
mother_baseline_v1.dta<-base_mother_baseline_sans_doublons
mother_endline_v1.dta<-base_child_endline_sans_doublons
child_baseline_v1.dta<-base_child_baseline_sans_doublons
child_endline_v1.dta<-base_child_endline_sans_doublons
base_menage.dta <-base_menage_sans_doublons

```

# Partie 2 : Empilement et Fusion des données


## 1)	Baseline

```{r,}
#Nous ferrons une jointure gauche
base1<-mother_baseline_v1.dta %>% left_join(child_baseline_v1.dta, by= "hhid")
View(base1)
```

Renommons les variables

**je n'ai pas les compétences nécessaires pour traiter cette partie. je passe à la partie trois**



#Partie 3 : Statistiques descriptives avec le package gtsummary


Nous nous proposons de faire de statistiques descriptives sans ponderation sur quelques variables. 

```{r}
#Statistiques descriptive 
stat_base<- mother_baseline_v1.dta %>% labelled::to_factor() %>%  select(regionid, communeid, villageid) %>% tbl_summary(
  label = list(
    regionid ~ "La région",
    communeid ~ "la commune",
    villageid ~ "Milieu de résidence"
  ),

  missing = "always",
  missing_text="val manquant"
) %>% modify_header(label="statistiques descriptives sur la base individu") #%>% as_gt() %>%  gt:: tab_source_note(source_note="souce: Donné de EHCVM 2018-2019 Togo") 

```

```{r  }
#mise en forme du tableau avec la le package gt
stat_base_ind1<- as_gt(stat_base)  
stat_base_ind1 %>% 
  tab_header(title="Taille") %>%
  #Mettons la bordure en vert pour toutes les colonnes
  tab_style(style=cell_borders(color="green", weight =  px(4)), locations = cells_body(columns=everything())) %>%
  #Mettons le fonf en jaune
  tab_style(style=cell_fill(color="yellow"), locations = cells_body(columns=everything())) %>% 
  #mettons le texte en marron et en gras
  tab_style(style=cell_text(color="darkred", weight="bold"  ), locations = cells_body(columns=everything()))%>%
 #Le titrage en bas 
  gt:: tab_source_note(source_note="souce: Donné de EHCVM 2018-2019 Togo") 
stat_base_ind1
```


```{r,}
head(base_child_baseline_sans_doublons)
```

Base menage
```{r}
#Statistiques descriptive 
stat_base1 <- child_baseline_v1.dta %>% labelled::to_factor() %>%  select(regionid, communeid, villageid) %>% tbl_summary(
  label = list(
   regionid ~ "La région",
    communeid ~ "la commune",
    villageid ~ "Milieu de résidence"
  ),
  missing = "always",
  missing_text="val manquant"
) %>% modify_header(label="statistiques descriptives sur la base individu") #%>% as_gt() %>%  gt:: tab_source_note(source_note="souce: Donné de EHCVM 2018-2019 Togo") 

```

```{r  }
#mise en forme du tableau avec la le package gt
stat_base1<- as_gt(stat_base1)  
stat_base1 %>% 
  tab_header(title="Statistique de la base menage") %>%
  #Mettons la bordure en vert pour toutes les colonnes
  tab_style(style=cell_borders(color="blue", weight =  px(4)), locations = cells_body(columns=everything())) %>%
  #Mettons le fonf en jaune
  tab_style(style=cell_fill(color="lightblue"), locations = cells_column_labels(columns=everything())) %>% 
  tab_style(style=cell_fill(color="lightblue"), locations = cells_body(columns=everything())) %>% 
  #mettons le texte en marron et en gras
  tab_style(style=cell_text(color="black", weight="bold"  ), locations = cells_body(columns=everything()))%>%
  
  #tab_source_note(style=cell_text(color="lightblue")) %>% 
 #Le titrage en bas 
  gt:: tab_source_note(source_note="souce: Donné de EHCVM 2018-2019 Togo") #style=cell_text(color="lightblue") ) 
stat_base_ind1
```
Ces tableau nous donnent quelques statistiques sur les variables choisits. 