---
title: "Cartographie avec R"
author: "Samba SOW Kerencia DYVANA et Fromo Francis HABA"
date: "`r Sys.Date()`"
output: html_document
---

# Installation et importation des packages
Dans cette section, nous installons tous les packages qui servirons dans la suite.

```{r include=FALSE}
packages <- c("readr","utils","haven","dplyr","psych", "gtsummary","spData", "labelled","sf","mapsf", "ggplot2","viridis","exactextractr", "tmap","leaflet","raster","terra","leaflet.extras","ggspatial")
for (package in packages) {
  if (!requireNamespace(package, quietly = TRUE)) {  
    install.packages(package)
  }
  library(package, character.only = TRUE)
}
```

## Importation de la base issue des sorties du TP4

```{r}
base <- read_csv("../bases/Mali.csv") 
```

# Contexte et objectifs de l'analyse

Le Mali est divisé administrativement en plusieurs niveaux :
- **Régions (ADM1)** : 10 régions et le district de Bamako.
- **Préfectures ou cercles (ADM2)** : subdivisions des régions.
- **Communes (ADM3)** : unités administratives locales.

L’objectif de cette analyse est de visualiser certaines caractéristiques socio-économiques, telles que l'âge médian et le revenu médian, à ces différents niveaux administratifs à l’aide de la cartographie.

## Jointure entre la base de données et le shapefile

Nous calculons des statistiques descriptives sur des variables clés par région.
Ici, nous déterminons la **médiane** pour certaines variables afin de limiter l’impact des valeurs extrêmes. Nous analysons :
- L’âge médian
- Le revenu médian

```{r, message=FALSE, warning=FALSE}
base_stats <- base %>% 
  group_by(admin1Name_fr) %>%
  summarise(age_median = median(age, na.rm = TRUE), 
            revenu_median = median(salaire, na.rm = TRUE)) %>% 
  dplyr::select(admin1Name_fr, age_median, revenu_median)
```


# Cartes au niveau régional
## chargement des shapfiles du Mali niveau régional

```{r, message=FALSE, warning=FALSE}
shp1 <- st_read("../bases/geoBoundaries-MLI-ADM1.shp", quiet= TRUE)
```

```{r, message=FALSE, include=FALSE, warning=FALSE}
colnames(shp1)
```

Jointure des données statistiques avec le shapefile :

```{r, message=FALSE, warning=FALSE}
base_stats_shp <- left_join(shp1, base_stats, by = c("shapeName" = "admin1Name_fr"))
```

### Visualisation : Age médian par région

```{r, message=FALSE, warning=FALSE}
#colnames(base_stats_shp)
tm_shape(base_stats_shp) + 
  tm_polygons("age_median", palette = "Greens") +  # Correction de la palette
  tm_borders(col = "black") +
  tm_text("shapeName", size = 0.8, col = "black", shadow = TRUE) +  # Ajout des labels
  tm_title("Âge médian par région") + 
  tm_layout(frame = FALSE)
```


```{r, message=FALSE, warning=FALSE}
#colnames(base_stats_shp)
tm_shape(base_stats_shp) + 
  tm_polygons(fill = "revenu_median", fill.scale = tm_scale(values = "brewer.greens")) +
  tm_borders(col = "black") +
  tm_text("shapeName", size = 0.8, col = "black", shadow = TRUE) +
  tm_title("Revenu médian par région") + 
  tm_layout(frame = FALSE)
```

# Cartes niveau préfecture
## chargement des shapfiles du Mali niveau préfecture
```{r, message=FALSE, warning=FALSE}
shp2 <- st_read("../bases/geoBoundaries-MLI-ADM2.shp", quiet= TRUE)
```

```{r, message=FALSE, warning=FALSE}
base_stats_2 <- base %>% 
  group_by(admin2Name_fr) %>%
  summarise(age_median = median(age, na.rm = TRUE), 
            salaire_median = median(salaire, na.rm = TRUE)) %>% 
  dplyr::select(admin2Name_fr,age_median,salaire_median)
```

```{r, message=FALSE, warning=FALSE}
base_stats_shp2 <- left_join(shp2,base_stats_2, by = c("shapeName" = "admin2Name_fr"))
```

### Age médian par préfecture

```{r, message=FALSE, warning=FALSE}
tm_shape(base_stats_shp2) + 
  tm_polygons(fill = "age_median", fill.scale = tm_scale(values = "brewer.greens")) +
  tm_borders(col = "black") +
  tm_text("shapeName", size = 0.8, col = "black", shadow = TRUE) +
  tm_title("Age médian par préfecture") + 
   tm_layout(frame = FALSE)
```

### Salaire médian par prefecture
```{r}
tm_shape(base_stats_shp2) + 
  tm_polygons(fill = "salaire_median", fill.scale = tm_scale(values = "brewer.greens")) +
  tm_borders(col = "black") +
  tm_text("shapeName", size = 0.8, col = "black", shadow = TRUE) +
  tm_title("Salaire médian par préfecture") + 
   tm_layout(frame = FALSE)
```

# Cartes niveau communes
Importons les shepfiles au nveau communal
```{r, message=FALSE, warning=FALSE}
shp3 <- st_read("../bases/geoBoundaries-MLI-ADM3.shp", quiet= TRUE)
```

Calculs de quelques statistiques en vu de faire la representation par carte

```{r, message=FALSE, warning=FALSE}
base_stats_3 <- base %>% 
  group_by(admin3RefName) %>%
  summarise(age_median = median(age, na.rm = TRUE), 
            salaire_median = median(salaire, na.rm = TRUE)) %>% 
  dplyr::select(admin3RefName,age_median,salaire_median)
```

```{r, message=FALSE, warning=FALSE}
base_stats_shp3 <- left_join(shp3,base_stats_3, by = c("shapeName" = "admin3RefName"))
```

### Age médian par commune

```{r, message=FALSE, warning=FALSE}
tm_shape(base_stats_shp3) + 
  tm_polygons(fill = "age_median", fill.scale = tm_scale(values = "brewer.greens")) +
  tm_borders(col = "black") +

  tm_title("Age médian par commune") + 
   tm_layout(frame = FALSE)
```

### Salaire médian par commune
```{r}
tm_shape(base_stats_shp3) + 
  tm_polygons(fill = "salaire_median", fill.scale = tm_scale(values = "brewer.greens")) +
  tm_borders(col = "black") +
 
  tm_title("Salaire médian par commune") + 
   tm_layout(frame = FALSE)
```