---
title: "Untitled"
author: "Jean-Luc BATABATI"
date: "2025-01-23"
output: word_document
---

# Répertoire de travail
```{r}
setwd("C:/Users/ASUS/OneDrive/Documents/GitHub/Projet-statistique-sous-R/TP 2/Jean-Luc_BATABATI_TP2")

```


## Chargement des packages

```{r}
View(installed.packages())
```


```{r}
library(readr)
library(dplyr)
library(utils)
```




# Importation de la base individu
```{r}
Base_ind <- readr::read_csv("../Données/ehcvm_individu_sen2021.csv")
```

#  Importation de la base menage
```{r}
Base_men <- readr::read_csv("../Données/ehcvm_menage_sen2021.csv")
```

#Informations sur la base individu

```{r}
utils::str(Base_ind)
```

#Informations sur la base ménage

```{r}
utils::str(Base_men)
```



2.Merging des deux bases

Pour merger les deux bases nous avons les fonction suivantes de dplyr :
  - inner_join() : Conserve uniquement les lignes correspondantes des deux bases.
  - left_join() : Conserve toutes les lignes de la première base, même si elles n'ont pas de correspondance dans la seconde.
  - right_join() : Conserve toutes les lignes de la deuxième base.
  - full_join() : Conserve toutes les lignes des deux bases.

Nous utiliserons la fonction left_join et la clé de merging ici est hhid

```{r}
Base_merge <- Base_ind %>%
  dplyr::left_join(Base_men, by = "hhid")
```


*Retrouvons les caractéristiques du Chef de Ménage à partir de la base mergée*


# Retrouvons l'age moyen des chefs de menage selon le sexe des individus

```{r}
Age_mean <- Base_merge %>% 
  group_by(sexe) %>%                            
  summarize(
    age_moyen = mean(age, na.rm = TRUE),        
     ) %>% 
print(Age_mean)

```


#Distribution des ménages par milieu de résidence des individus

```{r}
Nb_milieu <- Base_merge %>% 
  select(hhid, milieu) %>%      
  group_by(milieu) %>%              
  summarize(nombre_men = n()) %>%
  mutate(pourcentage = nombre_men / sum(nombre_men) * 100) %>% 
  ungroup()                          

print(Nb_milieu)
```


