---
title: "TP6"
author: "KAFANDO Judicaël Oscar & SEUKAM Divana Kerencia"
date: "`r Sys.Date()`"
output:
  html_document: default
  pdf_document: default
---

```{r setup, include=FALSE}
knitr::opts_chunk$set(echo = TRUE)
```

## **Installation et importation des packages**

Dans cette section, nous installons tous les packages qui servirons dans la suite.

```{r results=FALSE,message=FALSE}

packages <- c("readr","cardx","haven","utils","dplyr","gtsummary","gt","labelled","survey")


for (package in packages) {
  if (!requireNamespace(package, quietly = TRUE)) {   # Vérifie si le package n'est pas encore installé
    install.packages(package)
  }
  library(package, character.only = TRUE) # nom du package en nom ou chaine de caractère ()
}
```


## **Section I : Importation et analyse des  bases**


### ***Importation des bases***

```{r}
## Base ménage
base_men <-  haven::read_dta("../Données/ehcvm_menage_bfa2018.dta")

## Base individu
base_ind <-  haven::read_dta("../Données/ehcvm_individu_bfa2018.dta")

```

### ***Structure des bases***

```{r}
print("Structure de la Base ménage")
str(base_men)

print("Structure de la Base individu")
str(base_ind)

```


### **Nom des colonnes dans chaque base**

```{r}
print("Noms des colonnes de la Base ménage")
colnames(base_men)

print("Noms des colonnes de la Base individus")
colnames(base_ind)

```

## **Section 2 : Statistiques sur les bases (sans pondération)**

### ***Caracteristiques et équipement du logement***


```{r}
table_carac <- base_men %>%    
                  select(logem, toit, sol, mur) %>% 
                  labelled::to_factor() %>% 
                  tbl_summary(
                  label = list(logem ~ "Type de logement du chef de ménage", 
                               toit~ "Toit de la maison du chef de ménage",
                               mur ~ "Mur de la maison du chef de maison",
                               sol~ "Sol de la maison du chef de ménage"),
                  digits = everything()~c(0,0,0,0),
                  missing = "always",
                  missing_text = "Valeurs manquantes") %>% 
                  modify_header(label = "Taille de l'échantillon") %>% 
                  bold_labels()

```

```{r}

table_equip <- base_men %>% 
                  select(tv, fer, frigo, cuisin, ordin, decod, car ) %>% 
                  labelled::to_factor() %>% 
                  tbl_summary(
                    label = list(tv ~ "La possession d'un téléviseur par le ménage ",
                               fer ~ "La possession d'un fer à repasser par le ménage",
                               frigo ~ "La possession d'un Frigo par le menage",
                               cuisin ~ "La possession d'une  Cuisiniere par le ménage",
                               ordin ~"La possession d'un ordinateur par le ménage",
                               decod ~ "La possession d'un décodeur par le ménage",
                               car ~ "La possession d'un  véhicule par le ménage"),
                  digits = everything()~c(0,0,0,0,0,0,0),
                  missing = "always",
                  missing_text = "Valeurs manquantes") %>% 
                  modify_header(label = "**Taille de l'échantillon**") %>% 
                  bold_labels() 

```

```{r}
table_finale <- tbl_stack(
                  tbls = list(table_carac, table_equip),
                  group_header = c("Caractéristiques du logement par milieu", 
                                  "Equipement du logement par sexe"), quiet = TRUE
                  )
```

```{r}
table_finale %>%
  as_gt() %>%
  tab_header(
    title = md("**Caractéristiques et équipements du logement**")) %>%
  tab_style(
    style = list(
      cell_text(weight = "bold", size = px(14), color = "black"),
      cell_fill(color = "#0073C2")
    ),
    locations = cells_column_labels()
  ) %>%
  tab_style(
    style = list(
      cell_text(weight = "bold",size = px(14), color = "black",align = "center"),
      cell_fill(color = "#E5F5FF")),
    locations = cells_row_groups()
  ) %>%
  tab_options(
    table.font.size = "medium",
    heading.align = "center",
    column_labels.font.weight = "bold",
    row_group.border.top.width = px(2),
    row_group.border.bottom.width = px(2)
  )
```




### ***Caractéristiques socio-démographiques***

```{r}
## Caractéristiques sociales

table_socio <- base_ind%>%    
                  select( sexe, age, lien, mstat, religion, agemar) %>% 
                  labelled::to_factor() %>%
                  tbl_summary(
                    label=list(sexe~"Sexe de l'individu",
                              age~"Age de l'individu",
                              lien~" Lien de parenté avec le chef de ménage",
                              mstat~"Situation de famille",
                              religion~"Réligion",
                              agemar~"Age premier marriage"),
                    statistic = list(c(age,agemar) ~ "{mean} ({sd}) {median}"),
                    digits=everything()~c(0,0,0,0,0),
                    missing = "always",
                    missing_text="Valeurs manquante")%>%
                  modify_header(label = "**Taille de l'échantillon**") %>% 
                  bold_labels() 

```

```{r}
table_demo <- base_ind%>%    
                select(region,milieu,resid) %>% 
                labelled::to_factor() %>%
                tbl_summary(
                  label = list(region~ "Region de residence",
                               milieu~ "Milieu de résidence",
                               resid~ "Résident"),
                digits = everything()~c(0,0,0),
                missing = "always",
                missing_text = "Valeurs manquantes"
              ) %>% bold_labels()

```



```{r}
table_finale <- tbl_stack(
                  tbls = list(table_socio, table_demo),
                  group_header = c("Caractéristiques sociales des individus", 
                                  "Caractéristiques démographiques des individus"), quiet = TRUE
                  )
```

```{r}
table_finale %>%
  as_gt() %>%
  tab_header(
    title = md("**Caractéristiques socio-démographiques des individus**")) %>%
  tab_style(
    style = list(
      cell_text(weight = "bold", size = px(14), color = "black"),
      cell_fill(color = "#0073C2")
    ),
    locations = cells_column_labels()
  ) %>%
  tab_style(
    style = list(
      cell_text(weight = "bold",size = px(14), color = "black",align = "center"),
      cell_fill(color = "#E5F5FF")),
    locations = cells_row_groups()
  ) %>%
  tab_options(
    table.font.size = "medium",
    heading.align = "center",
    column_labels.font.weight = "bold",
    row_group.border.top.width = px(2),
    row_group.border.bottom.width = px(2)
  )
```

### ***Éducation et alphabétisation***

```{r}
base_ind%>%    
  select(alfab, scol, educ_scol, educ_hi, diplome)%>% 
  labelled::to_factor() %>%
  tbl_summary(
             label=list(alfab~"Savoir lire et écrire ",
                        scol~"A fréquenté en 2017/18 ",
                        educ_scol~"Niveau d’éducation actuel",
                        educ_hi~" Plus haut niveau d’éducation atteint ",
                        diplome~"Diplôme le plus élevé obtenu"),
 digits=everything()~c(0,0,0,0,0),
 missing = "always",
 missing_text="Valeurs manquante"
)%>%
  modify_header(label = "**Taille de l'échantillon**") %>%
  bold_labels() %>% 
  
as_gt() %>%
gt::tab_header(
    title = "Education et alphabétisation"
  ) %>%
gt::tab_options(
    heading.title.font.size = 18,
    heading.title.font.weight = "black",
    heading.background.color = "#0073C2"
  
)
```


### ***Activité économique et emploi***

```{r}
base_ind%>%  
  labelled::to_factor() %>%
  select(activ7j, activ12m, branch, sectins, csp, volhor, salaire, emploi_sec,      sectins_sec,csp_sec, volhor_sec, salaire_sec,bank)%>% 
  tbl_summary(
     label=list(activ7j~ "Situation d'activité au cours des 7 derniers jours ",
                activ12m~ "Situation d'activité au cours des 12 derniers mois ",
                branch~ "Branche d'activité de l’emploi principal",
                sectins~ "Secteur institutionnel de l'emploi principal",
                csp~ "Catégorie socioprofessionnelle de l'emploi principal",
                volhor~ "Volume horaire annuel du travail dans l'emploi principal",
                salaire~"Salaire annuel de l'emploi principal",
                emploi_sec~"A un emploi secondaire",
                sectins_sec~"Secteur institutionnel de l'emploi secondaire",
                csp_sec~"Catégorie socioprofessionnelle de l'emploi secondaire",
                volhor_sec~ "Volume horaire annuel du travail dans l'emploi secondaire",
                salaire_sec~"Salaire annuel de l'emploi secondaire",
                bank ~ "Possède un compte bancaire ou autre"),
 digits=everything()~c(0,0,0,0,0,0,0,0),
 missing = "always",
 missing_text="Valeurs manquante"
)%>%
  modify_header(label = "**Taille de l'échantillon**") %>%
  bold_labels() %>% 
  
as_gt() %>%
gt::tab_header(
    title = "Activité économique et emploi"
  ) %>%
gt::tab_options(
    heading.title.font.size = 18,
    heading.title.font.weight = "black",
    heading.background.color = "#0073C2"
  
)
```



### ***Tableau croisé***

**Jointure : Base individu et base ménage**

```{r}
base_ind_men <- dplyr::left_join(base_ind,base_men,by = "hhid")
#base_ind_men

```

```{r}
base_ind_men%>%    
  select(logem,sexe,internet)%>% 
  labelled::to_factor() %>%
  tbl_summary(
             by = logem,
             label=list(sexe~"Sexe de l'individu",
                        internet~"Accès à internet"),
 digits=everything()~c(0,0),
 missing = "always",
 missing_text="Valeurs manquante"
)%>%
  modify_header(label = "**Taille de l'échantillon**") %>%
  modify_spanning_header(all_stat_cols() ~ "**Type de logement**") %>%
  bold_labels() %>% 
  
as_gt() %>%
gt::tab_header(
    title = "Sexe/Internet en fonction du logement"
  ) %>%
gt::tab_options(
    heading.title.font.size = 18,
    heading.title.font.weight = "black",
    heading.background.color = "#0073C2"
  
)
```

## **Section 3 : Statistiques sur les bases (avec pondération)**

### ***Pondération***

**Poids de chaque ménage**

```{r}
base_poid <- base_ind %>%   #Base individu
        select(hhid,hhweight) %>% # selection de l'identifiant du ménage et du poids
        distinct(hhid, .keep_all = TRUE) #supression des doublons pour ne garder qu'un seul individu par ménage

```

**Ajout du poids à la base ménage**

```{r}
base_men_pond<- dplyr::left_join(base_men,base_poid,by="hhid")

```

**Création du design de pondération sur la base menage**

```{r}

base_men_avec_pond <- svydesign(id = ~1,
                    weights = ~hhweight,  # Poids  du ménage / de l'individu
                    data = base_men_pond)  


```

**Création du design de pondération sur la base individu**

```{r}

base_ind_avec_pond <- svydesign(id = ~grappe,  # Identifiant de la grappe (unité primaire de tirage)
                    weights = ~hhweight,  # Poids  du ménage
                    data = base_ind)  


```


**Création du design de pondération sur la base individu/menage**

```{r}

base_ind_men_avec_pond <- svydesign(id = ~1,
                    weights = ~hhweight,  # Poids  du ménage / de l'individu
                    data = base_ind_men)  


```


### ***Caracteristiques et équipement du logement***

```{r}

# Conversion en facteurs des variables
base_men_avec_pond$variables <- labelled::to_factor(base_men_avec_pond$variables)

table_carac <- base_men_avec_pond %>%    
                  tbl_svysummary(
                    include =c(logem, toit, sol, mur),
                    label = list(logem ~ "Type de logement du chef de ménage", 
                               toit~ "Toit de la maison du chef de ménage",
                               mur ~ "Mur de la maison du chef de maison",
                               sol~ "Sol de la maison du chef de ménage"),
                  digits = everything()~c(0,0,0,0),
                  missing = "always",
                  missing_text = "Valeurs manquantes") %>% 
                  modify_header(label = "Taille de la population") %>% 
                  bold_labels()

```


```{r}

table_equip <- base_men_avec_pond %>% 
                  tbl_svysummary(
                    include = c(tv, fer, frigo, cuisin, ordin, decod, car ),
                    label = list(tv ~ "La possession d'un téléviseur par le ménage ",
                               fer ~ "La possession d'un fer à repasser par le ménage",
                               frigo ~ "La possession d'un Frigo par le menage",
                               cuisin ~ "La possession d'une  Cuisiniere par le ménage",
                               ordin ~"La possession d'un ordinateur par le ménage",
                               decod ~ "La possession d'un décodeur par le ménage",
                               car ~ "La possession d'un  véhicule par le ménage"),
                  digits = everything()~c(0,0,0,0,0,0,0),
                  missing = "always",
                  missing_text = "Valeurs manquantes") %>% bold_labels()
```

```{r}
table_finale <- tbl_stack(
                  tbls = list(table_carac, table_equip),
                  group_header = c("Caractéristiques du logement par milieu", 
                                  "Equipement du logement par sexe"), quiet = TRUE
                  )
```

```{r}
table_finale %>%
  as_gt() %>%
  tab_header(
    title = md("**Caractéristiques et équipements du logement**")) %>%
  tab_style(
    style = list(
      cell_text(weight = "bold", size = px(14), color = "black"),
      cell_fill(color = "#0073C2")
    ),
    locations = cells_column_labels()
  ) %>%
  tab_style(
    style = list(
      cell_text(weight = "bold",size = px(14), color = "black",align = "center"),
      cell_fill(color = "#E5F5FF")),
    locations = cells_row_groups()
  ) %>%
  tab_options(
    table.font.size = "medium",
    heading.align = "center",
    column_labels.font.weight = "bold",
    row_group.border.top.width = px(2),
    row_group.border.bottom.width = px(2)
  )
```


### ***Caractéristiques socio-démographiques***

```{r}
## Caractéristiques sociales

# Conversion en facteurs des variables
base_ind_avec_pond$variables <- labelled::to_factor(base_ind_avec_pond$variables)

table_socio <- base_ind_avec_pond%>%    
                  tbl_svysummary(
                    include = c(sexe, age, lien, mstat, religion, agemar),
                    label=list(sexe~"Sexe de l'individu",
                              age~"Age de l'individu",
                              lien~" Lien de parenté avec le chef de ménage",
                              mstat~"Situation de famille",
                              religion~"Réligion",
                              agemar~"Age premier marriage"),
                    statistic = list(c(age,agemar) ~ "{mean} ({sd}) {median}"),
                    digits=everything()~c(0,0,0,0,0),
                    missing = "always",
                    missing_text="Valeurs manquante")%>%
                  modify_header(label = "**Taille de la population**") %>% 
                  bold_labels()

```

```{r}
table_demo <- base_ind_avec_pond%>%    
                tbl_svysummary(
                  include = c(region,milieu,resid),
                  label = list(region~ "Region de residence",
                               milieu~ "Milieu de résidence",
                               resid~ "Résident"),
                digits = everything()~c(0,0,0),
                missing = "always",
                missing_text = "Valeurs manquantes"
              ) %>% bold_labels() 

```



```{r}
table_finale <- tbl_stack(
                  tbls = list(table_socio, table_demo),
                  group_header = c("Caractéristiques sociales des individus", 
                                  "Caractéristiques démographiques des individus"), quiet = TRUE
                  )
```

```{r}
table_finale %>%
  as_gt() %>%
  tab_header(
    title = md("**Caractéristiques socio-démographiques des individus**")) %>%
  tab_style(
    style = list(
      cell_text(weight = "bold", size = px(14), color = "black"),
      cell_fill(color = "#0073C2")
    ),
    locations = cells_column_labels()
  ) %>%
  tab_style(
    style = list(
      cell_text(weight = "bold",size = px(14), color = "black",align = "center"),
      cell_fill(color = "#E5F5FF")),
    locations = cells_row_groups()
  ) %>%
  tab_options(
    table.font.size = "medium",
    heading.align = "center",
    column_labels.font.weight = "bold",
    row_group.border.top.width = px(2),
    row_group.border.bottom.width = px(2)
  )
```

### ***Éducation et alphabétisation***

```{r}
base_ind_avec_pond%>%    
  tbl_svysummary(
             include = c(alfab, scol, educ_scol, educ_hi, diplome), 
             label=list(alfab~"Savoir lire et écrire ",
                        scol~"A fréquenté en 2017/18 ",
                        educ_scol~"Niveau d’éducation actuel",
                        educ_hi~" Plus haut niveau d’éducation atteint ",
                        diplome~"Diplôme le plus élevé obtenu"),
 digits=everything()~c(0,0,0,0,0),
 missing = "always",
 missing_text="Valeurs manquante"
)%>%
  modify_header(label = "**Taille de la population**") %>%
  bold_labels() %>% 
  
as_gt() %>%
gt::tab_header(
    title = "Education et alphabétisation"
  ) %>%
gt::tab_options(
    heading.title.font.size = 18,
    heading.title.font.weight = "black",
    heading.background.color = "#0073C2"
  
)
```


### ***Activité économique et emploi***

```{r}
base_ind_avec_pond %>%  
  tbl_svysummary(
    include = c(activ7j, activ12m, branch, sectins, csp, volhor, salaire, emploi_sec,      sectins_sec,csp_sec, volhor_sec, salaire_sec,bank),
     label=list(activ7j~"Situation d'activité au cours des 7 derniers jours ",
                activ12m~"Situation d'activité au cours des 12 derniers mois ",
                branch~"Branche d'activité de l’emploi principal",
                sectins~"Secteur institutionnel de l'emploi principal",
                csp~"Catégorie socioprofessionnelle de l'emploi principal",
                volhor~" Volume horaire annuel du travail dans l'emploi principal",
                salaire~"Salaire annuel de l'emploi principal",
                emploi_sec~"A un emploi secondair ",
                sectins_sec~"Secteur institutionnel de l'emploi secondaire ",
                csp_sec~"Catégorie socioprofessionnelle de l'emploi secondaire ",
                volhor_sec~"Volume horaire annuel du travail dans l'emploi secondaire ",
                salaire_sec~"Salaire annuel de l'emploi secondaire ",
                bank ~" Possède un compte bancaire ou autre "),
 digits=everything()~c(0,0,0,0,0,0,0,0),
 missing = "always",
 missing_text="Valeurs manquante"
)%>%
  modify_header(label = "**Taille de la population**") %>%
  bold_labels() %>% 
  
as_gt() %>%
gt::tab_header(
    title = "Activité économique et emploi"
  ) %>%
gt::tab_options(
    heading.title.font.size = 18,
    heading.title.font.weight = "bold",
    heading.background.color = "#0073C2"
  
)
```

### ***Tableau croisé***


```{r}

# Conversion en facteurs des variables
base_ind_men_avec_pond$variables <- labelled::to_factor(base_ind_men_avec_pond$variables)

base_ind_men_avec_pond%>%    
  tbl_svysummary(
             include = c(logem,sexe,internet),
             by = logem,
             label=list(sexe~"Sexe de l'individu",
                        internet~"Accès à internet"),
 digits=everything()~c(0,0),
 missing = "always",
 missing_text="Valeurs manquante"
)%>%
  modify_header(label = "**Taille de l'échantillon**") %>%
  modify_spanning_header(all_stat_cols() ~ "**Type de logement**") %>%
  bold_labels() %>% 
  
as_gt() %>%
gt::tab_header(
    title = "Sexe/Internet en fonction du logement"
  ) %>%
gt::tab_options(
    heading.title.font.size = 18,
    heading.title.font.weight = "black",
    heading.background.color = "#0073C2"
  
)
```

