---
title: "Merge de bases welfare"
author: "ILLY Jacques"
date: "`r Sys.Date()`"
output: word_document
---

```{r setup, include=FALSE}
knitr::opts_chunk$set(echo = TRUE)
```

Ce travail consiste consiste à merger les bases welfare des EHCVM 2018 ET 2021 en une seule base.
Pour cela, nous prenons pour le Burkina Faso.

# **I-Installation des outils**

## 1-Installation et Telechargement des packages nécessaires
```{r }
# Nous donnons à packages le vecteurs des packages
packages <- c("dplyr", "haven", "readr", "gt", "labelled", "questionr", "utils","cardx" , "survey", "gtsummary")
#Installation 
for(pack in packages){
  if(!requireNamespace(pack, quietly = TRUE)){
    install.packages(pack)
  }
  #telechargement
  library(pack, character.only = TRUE)
}

```

## 2-Installation des bases
```{r }
#installation de welfare 2018
welfare18 <- read_dta("../Données/ehcvm_welfare_bfa2018.dta")
#installation de welfare 2021
welfare21 <- read_dta("../Données/ehcvm_welfare_bfa2021.dta")

```

# **II- Inspection des donnés**

## 1-Aperçu des premières et dernières observations
```{r }
#base welfare18
head(welfare18)
tail(welfare18)
#base welfare21
head(welfare21)
tail(welfare21)
```

## 2-Structure des bases
```{r }
#base welfare18
str(welfare18)
#base welfare21
str(welfare21)
```

```{r }
#base welfare18
summary(welfare18)
#base welfare21
summary(welfare21)
```


## 3-Les dimensions des bases et les noms des variables 

### Dimension
```{r }
#base welfare18
print("La base welfare18 a respestivement d'observation et de variable")
dim(welfare18)
#base welfare21
print("La base welfare21 a respestivement d'observation et de variable")
dim(welfare21)
```

### Noms des variables

```{r }
print("Les noms des variables de la base welfare18 sont :")
#base welfare18
names(welfare18)
print("Les noms des variables de la base welfare21 sont :")
#base welfare21
names(welfare21)

```

### Les variables dont leurs noms se diffèrent dans les deux bases
```{r }
#les variables qui ne sont pas commun aux deux bases
nam_welfare18 <- colnames(welfare18) # extraction des noms des variables dans chaque bases
nam_welfare21 <- colnames(welfare21)
# Affichages des variables non commun

#comparaisons des colonnes 
if (identical(sort(nam_welfare21)#la fonction "sort" est utilisé pour trier vecteur nam_welfare par ordre croissante(alphab) pour faciliter la comparaison, 
              ,sort(nam_welfare18))){
  print("Les deux bases ont les mêmes colonnes.")
}else{
  print("Les deux bases n'ont pas les mêmes colonnes.")
  #Les variables présente dans welfare18 et non dans welfare21
  var_non_commun18 <- setdiff(nam_welfare18, nam_welfare21)
  #Les variables présente dans welfare21 et non dans welfare18
  var_non_commun21 <- setdiff(nam_welfare21, nam_welfare18)
  
  cat("Les variables présente dans welfare18 et non dans welfare21: ", var_non_commun18)# Affichage des variables présente dans welfare18 et non dans welfare21
  
  cat("\n Les variables présente dans welfare21 et non dans welfare18: ", var_non_commun21)# Affichage des variables présente dans welfare21 et non dans welfare18
}

```

## 4- Les labelles

### Les labelles des variables
```{r }
print("Les labelles des variables de la base welfare18")
var_label(welfare18)

print("Les labelles des variables de la base welfare21")
var_label(welfare21)

```

### Les labelles des valeurs
```{r }
print("Les labelles des valeurs de la base welfare18")
val_labels(welfare18)

print("Les labelles des valeurs de la base welfare21")
val_labels(welfare21)

```

### Verification de l'identité des labelle des variables.
```{r }
# Extraction des labelles des deux bases
labels_welfare18 <- sapply(welfare18, function(x) attr(x, "label"))
labels_welfare21 <- sapply(welfare21, function(x) attr(x, "label"))

# Comparer les labels des variables entre welfare18 et welfare21
if(identical(labels_welfare18, labels_welfare21)){
  print("les labelles des variables sont identiques")
}else{
  print("les labelles des variables ne sont pas identiques")
}


```


### Dectecter les variables de labelles différente dans les deux bases
```{r }
#Fonction qui Compare les labels des valeurs entre les deux bases
compare_labels_variables <- function(df1, df2) {
  identical_labels <- list() # a defaut, on attribut list vide à identical_labels
  
  # Comparer les labels des valeurs pour chaque variable
  for (var in names(df1)) {
    # Vérifier si les deux variables existent dans les deux bases
    if (var %in% names(df2)) {
      label1 <- attr(df1[[var]], "label")# on attribut le labelle de var dans df1 à label1
      label2 <- attr(df2[[var]], "label")# on attribut le labelle de var dans df2 à label2
      
      # Comparer les labels des valeurs
      if (!identical(label1, label2)) {
        identical_labels <- append(identical_labels, var)
        
      }
    }
  }
    if(length(identical_labels)==0){
      print("les labelles sont identiques pour toute les variables")
    }else{
      print(paste("Les labels diffèrents pour la variable:", identical_labels))
  }
    
  
  
  #return(identical_labels)
}

# Appel de la fonction
compare_labels_variables(welfare18, welfare21)

```

### Dectection des variables dont leur valeurs ont des labelles différentes dans les deux bases
```{r }
#Fonction qui Compare les labels des valeurs entre les deux bases
compare_labels_values <- function(df1, df2){ 
# Extraction des variables de noms communs
variabl_commun <- intersect(names(df1), names(df2))


variable_label_diff <- list() #créer une liste vide 

for (variable in variabl_commun) { #parcourir les variables en communs dans les deux bases
  
    if(labelled::is.labelled(df2[[variable]])){ #vérifier si la variable en 2018 est labéliser
    
    value_label18 <- labelled::val_labels(df2[[variable]]) #recupérer les labels de la variable en 2018
    
   }else{
    value_label18 <- NULL #Mettre vide dans le cas ou la variable en 2018 n'est pas labéliser
  }
  
    if(labelled::is.labelled(df1[[variable]])){ #vérifier si la variable en 2021 est labéliser
       
       value_label21 <- labelled::val_labels(df1[[variable]]) #recupérer les labels de la variable en 2021
       
   }else{
       
       value_label21 <- NULL #Mettre vide dans le cas ou la variable en 2021 n'est pas labéliser
     }
     
    if(!identical(value_label18, value_label21)){ #Vérifier si les labels de la variable  sont identiques entre 2018 et 2021
       variable_label_diff <- append(variable_label_diff, variable) #Si les labels diffèrent, alors ajouter le nom de la variable à la liste créer
       print(variable)
    }
}

if(length(variable_label_diff)==0){
      print("les labelles des modalité sont identiques pour toute")
    }else{
      print("Les labels des modalité diffèrents pour ces variables")                   
  }
    

}

compare_labels_values(welfare18, welfare21)

```



### 4- Comparaison des types de variables commun
```{r }

# Extraction des colonnes communes
colonn_com <- intersect(names(welfare18), names(welfare21))

# Initialiser les listes pour les colonnes avec types identiques et différents
type_com <- list()
type_diff <- list()

# Comparaison des types des colonnes communes
for (variabl in colonn_com) {#parcour toutes les variables
  # Comparaison des classes des variables
  if (identical(class(welfare18[[variabl]]), class(welfare21[[variabl]]))) {
    type_com<- append(type_com, variabl)# On affect la variabl a la liste
  } else {
    type_diff <- append(type_diff, variabl)  # Ajouter la variable à la liste

    #pour stocker les types (classes) des colonnes communes entre les deux dataframes 
  }
}

# Afficher les résultats
if (length(type_diff) == 0) {#mesure la longueur de la liste
  print("Toutes les colonnes communes ont les mêmes classes.")
} else {
  print("Les colonnes suivantes ont des classes différentes entre les deux dataframes :")
  print(type_diff)
}

```


# **III-Netoyage des bases**

Dans les parties précédentes nous avons vérifier que les bases ont des *dimensions* différentes ainsi que des variales communes de labelles et de noms différents. Dans cette partie, nous allons apporter des corrections (recodage des labelles et noms), et gerer les cas des *doublons* ainsi qu'autres *incohérences*.

## 1- Les doublons
```{r }
# Verification de la présence des doublons dans chaque base welfare18
if (sum(duplicated(welfare18))==0){# Verifie le nombre de doublons dans welfare18
  print("La base welfare 18 n'a pas de doublons")
}else{
  print("ll y a de doublons au nombre de") 
  print( sum(any(duplicated(welfare18))))#Renvoi le nombre de doublons
}
# Verification de la présence des doublons dans chaque base welfare21
if (sum(duplicated(welfare21))==0){# Verifie le nombre de doublons dans welfare21
  print("La base welfare 21 n'a pas de doublons")
}else{
  print("ll y a de doublons au nombre de") 
  print( sum((duplicated(welfare21))))# Renvoi le nombre de doublons
}

```

## 2-Les valeurs manquantes
```{r }
#Les valeurs les valeur manquantes dans chaque colonne de la base welfare18
print("Les valeurs manques dans la base welfare18 se repartissent par colonne comme suite:")
print(colSums(is.na(welfare18)))#Affiche le nombre des valeurs manquantes par colonnes

#Les valeurs les valeur manquantes dans chaque colonne de la base welfare21
print("Les valeurs manques dans la base welfare21 se repartissent par colonne comme suite:")
print(colSums(is.na(welfare21)))#Affiche le nombre des valeurs manquantes par colonnes

```


## 3-Suppression des espaces dans les noms des variables
```{r }
if (any(grepl(" ",names(welfare18))))#verification de presence d'espace dans la base welfare18
  {
names(welfare18) <- gsub(" ","",names(welfare18))#Remplace les vides par les lettres suivante dans le noms de la variables
print("Espaces supprimer avec succè dans la base walfare18")
}else {
  print("Aucun espace trouvé la base welfare18.")
}

if (any(grepl(" ",names(welfare21))))#verification de presence d'espace dans la base welfare21
  {
  names(welfare21) <- gsub(" ","",names(welfare21))#Remplace les vides par les lettres suivante dans le noms de la variables
print("Espaces supprimer avec succè dans la base walfare21")
}else {
  print("Aucun espace trouvé la base welfare21.")
}
```


## 4-Renommination des noms des variables et le recodage des labelles

### Renommination des noms des variables

Nous avons constaté en II) que la variables *halfa* et *halfab* contiennent les mêmes informations dans leurs bases respectives. Pour cela, nous allons renommer *halfa* à *halfab*

```{r }
colnames(welfare18)[colnames(welfare18)=="halfab"] <- "halfa"
  
```

### Recodage des labelles

#### *Les variables*
On a constater dans la partie II que la variables *vague* et *halfa* est communes aux deux bases mais de labelles différents. 

```{r }
#Renommination du labelle de vague
var_label(welfare21$vague) <- "Vague"
#Renommination du labelle de halfa
var_label(welfare21$halfa) <- "Alphabetisation du CM"

```

#### *Les valeurs(modalité) *

#### *Region*
```{r }
# On renommes les valeurs(modalités) qui ne sont pas du même labelles 
val_label(welfare21$region, 1) <- c("Boucle du Mouhoun")
val_label(welfare21$region, 9) <- c("Hauts Bassins")
#Une autre façon de faire est de considerer tous les variables de welfare18 et les affecter à welfare21 val_labels(welfare21$region) <-val_labels(welfare18$region). La base welfare21 aura desormain tous les labelles de welfare18

```

#### *hnation*
Pour cette variable, on va recoder et regrouper les pays de la CEDEAO dans la base welfare21 et ensuite affecter les labelles de welfare18 à welfare21.

```{r }
# Recodages des modalités
welfare21 <- welfare21 %>% mutate(hnation=dplyr::recode(hnation, 
                       '4'=3, # on renmplacer la valeur à gauche par celle de la droite
                        '8'=4,
                        '11'=6,
                        '10'=5,
                        '15'=8,
                        '13'=7,
                        '17'=11,
                        '18'=12,
                        '12'=9,
                        '3'=10, '5'=10, '6'=10, '7'=10, '14'=10, '9'=10
                            ))


#On remet à jour la labellisation 
val_labels(welfare21$hnation) <-val_labels(welfare18$hnation)

 
```

#### *heduc*

Pour cette variables, on a juste à renommer les étiquettes (labelles) des modalités de welfare18
```{r }
#Nous allons garder les labelles de welfare21

val_labels(welfare18$heduc) <- val_labels(welfare21$heduc)

```

#### *hactiv7j*
Pour cette variable, on va recoder les labelles de welfare21
```{r }
#Recodage des labelles
welfare21 <- welfare21 %>% mutate(hactiv7j=dplyr::recode(hactiv7j, 
                       '2'=3, # on renmplacer la valeur à gauche par celle de la droite
                        '3'=4,
                        '4'=1
                         ))

#Remise à jour de la labellisation 
val_labels(welfare21$hactiv7j) <-val_labels(welfare18$hactiv7j)# Après avoir recoder, on donne tous les labelles des modalité de welfare18 à ceux de welfare21

```

#### *hbranch* et 
Ici également, nous allons juste renommer les labelles de welfare21. A vu d'oiel, c'est une seule labellisation de différence, pour ne pas prendre de risque, nous allons affecter tous les labelles de walfare18 à welfare21
```{r }
val_labels(welfare21$hbranch) <-val_labels(welfare18$hbranch)#on donne tous les labelles des modalité de welfare18 à ceux de welfare21

```

#### *hcsp*
```{r }
val_labels(welfare21$hcsp) <-val_labels(welfare18$hcsp)#on donne tous les labelles des modalité de welfare18 à ceux de welfare21
```


# **IV-Reimportation des base et le Merge **

## 1- Sauvegarde des bases

Nous allons exporter les bases nettoyées dans le dossier donnée_nettoyée
```{r }
# On exporte les welfare dans le dossier donnée_nettoyée en leur donnant le nom welfare final
write_dta(welfare18, "../Données/Donnée_nettoyées/welfare2018_final")
write_dta(welfare21, "../Données/Donnée_nettoyées/welfare2021_final")

```
## 2- réimportation des bases
Nous réimportons les bases néttoyée
```{r }
# importation des bases
welfare_2018 <- read_dta("../Données/Donnée_nettoyées/welfare2018_final")
welfare_2021 <- read_dta("../Données/Donnée_nettoyées/welfare2021_final")

```


## 3-Verification

Nous allons verifier quelques corrections
```{r }

#Verification de l'identité des labelles des variables avec la fonction compare_labels_variable
compare_labels_variables(welfare_2018, welfare_2021)

#Verification de l'identité des labelles des valeurs avec la fonction compare_labels_value
compare_labels_values(welfare_2018, welfare_2021)

```
##  4-Le merge

Nous allons empiler les deux bases. Le merge ici consiste à un ajout d'observation car les individus sont différent pour ces deux bases.

```{r }
# Nous allons fair l'empilement avec bind_rows et nous allons appeler la nouvelle base simplement welfare

welfare <- bind_rows(welfare_2018, welfare_2021)

```


# **V-Statistique descriptive**

Dans cette partie nous allons faire de staistique descriptive sur quelques variables.

## 1-Milieu de residence, religion et emploi

```{r }
tableau_welfare1 <- welfare %>% labelled::to_factor()%>%#conversion en facteur de la base welfare
  select(hreligion, region, milieu,  hcsp, hactiv7j, hactiv12m, hbranch, zae) %>%#On selection les variables à étudier
  tbl_summary(#Formation du tableau
  label=list(# Liste des valeur à labelliser
   hreligion ~ "la religion du chef de menage(CM)", 
   region ~ "La région du chef de menage",
   milieu ~"Le milieu de résidence" ,
   hcsp ~ "csp du CM",
   hactiv7j ~ "l'activité du chef de menage en 7 jours",
   hactiv12m ~ "l'activité du chef de menage en 12 mois",
   hbranch ~ "la branche d'activité",
   zae ~ "Zone agroécologique"
     ),# On a labellisé les valeur à étudier
   missing = "always",# Calcul en tenant compte des valeur manquante
  missing_text="valeur manquant"#Affiche un message pour signifier les valeur manquante
) %>% modify_header(#Modifier l'entête du tableau
  label="statistiques descriptives") %>%as_gt() %>%#Rend le tableau compatible à la modification, permettant d'associer des couleurs ect.
  tab_header(title="Statistique de milieu et emploi") %>%
  #Titre du tableau
  tab_style(#Mettons la bordure en bleu pour toutes les colonnes
    style=cell_borders(color="blue", weight =  px(4)), locations = cells_body(columns=everything())) %>%
  tab_style(
    #Mettons le fonf en bleuclaire pour toute les cellule
    style=cell_fill(color="lightblue"), locations = cells_column_labels(columns=everything())) %>% 
  tab_style(
    #Mettons le fonf en bleuclaire pour toute les cellule
    style=cell_fill(color="lightblue"), locations = cells_body(columns=everything())) %>% 
  tab_style(
    #mettons le texte en marron et en gras
    style=cell_text(color="black", weight="bold"  ), locations = cells_body(columns=everything()))%>%
  #Ajouter une source de donnée au tableau
  gt:: tab_source_note(source_note="souce: Donné de EHCVM 2018-2021 Burkina Faso")  

# Affichage tableau
tableau_welfare1

```
  On constate que les chefs de menage sont majoritairement musulmans, Soit **62%** de musulman,**30%** de chrétien. La région de centre occupe **11%** et les Hauts bassins **%10%** des menage recensés. C'est le fait que ces zones sont des zonnes urbaines. Par contre, les zones urbaines, en generale, occupe **46%** contre **54%** en milieu **rurale**. 
    L'information intéressante est que les **76%** travaille pour leur compte propre. Mais il y a moin de cadre supérieure, soit seulement **1.4%**. On a également seulement **0.2%** de chomeur et **86%** de chef de ménage occupé. Il y a de quant même plus de **13%** de personne inactif. *51* de ces chef de ménage sont des agriculteurs et l'agricuture est **33%** pratiqué dans la **Grand Ouest**


## Niveau d'etude et identé du chef de ménage
```{r }
tableau_welfare2 <- welfare %>% labelled::to_factor()%>%#conversion en facteur de la base welfare
  select(hhsize, halfa, heduc, hdiploma, hgender, hmstat, hage ) %>%#On selection les variables à étudier
  tbl_summary(#Formation du tableau
  label=list(# Liste des valeur à labelliser
   hhsize~ "la taille du chef de menage(CM)", 
   halfa ~ "Le niveau d'alphabetisation du chef de menage",
   heduc ~"Le mniveau d'étude du CM" ,
   hdiploma ~ "Le diplome du CM",
   hgender ~ "Le sexe du chef de menage ",
   hmstat ~ "La statut matrimoniale du chef de menage",
   hage ~ "L'âge duchef de melange"
     ),# On a labellisé les valeur à étudier
  statistic = list(hage~ "{mean}, {sd} ,{median}"),#statistique sur l'age
   missing = "always",# Calcul en tenant compte des valeur manquante
  missing_text="valeur manquant"#Affiche un message pour signifier les valeur manquante
) %>% modify_header(#Modifier l'entête du tableau
  label="statistiques descriptives") %>%as_gt() %>%#Rend le tableau compatible à la modification, permettant d'associer des couleurs ect.
  tab_header(title="Statistique du niveau d'étude et identité") %>%
  #Titre du tableau
  tab_style(#Mettons la bordure en bleu pour toutes les colonnes
    style=cell_borders(color="orange", weight =  px(4)), locations = cells_body(columns=everything())) %>%
  tab_style(
    #Mettons le fonf en bleuclaire pour toute les cellule
    style=cell_fill(color="lightgreen"), locations = cells_column_labels(columns=everything())) %>% 
  tab_style(
    #Mettons le fonf en bleuclaire pour toute les cellule
    style=cell_fill(color="lightgreen"), locations = cells_body(columns=everything())) %>% 
  tab_style(
    #mettons le texte en marron et en gras
    style=cell_text(color="black", weight="bold"  ), locations = cells_body(columns=everything()))%>%
  #Ajouter une source de donnée au tableau
  gt:: tab_source_note(source_note="souce: Donné de EHCVM 2018-2021 Burkina Faso")  

# Affichage tableau
tableau_welfare2


```
   Une grande partie des chefs de ménage ne sont pas alphabathétisés, soit **58%**. Plus de **68%** n'ont pas fait l'école; seulement **4%** a un niveau supérieur. En terme de diplôme, les **79%** n'ont aucun diplôme; seulement **1.4%** ont la licence.      On constace églement que **85%** des chef de ménage sont des hommes; avec la majorité marié monogame.

