---
title: "R Markdown documentation : tables, graphs and equations"
author: "Jeanne, KC, Samba, Tamsir"
date: "2025-01-21"
output: pdf_document
editor_options: 
  markdown: 
    wrap: 72
---

# Présentations générale de Rmarkdown

RMarkdown est une extension du langage Markdown. Il permet d'intégrer
dans un même fichier du texte explicatif, du code exécutable (en R ou
dans d'autres langages comme Python) et les résultats d'analyse
(tableaux, graphiques, etc.). RMarkdown est particulièrement utile pour
produire des documents reproductibles, clairs et professionnels.

```{r setup, include=FALSE}
knitr::opts_chunk$set(echo = TRUE, fig.align = "center")

## We set the work directory for the whole document
knitr::opts_knit$set(root.dir = 
"D:/ISEP3/Semestre 2/Projet statistique sous R/Projet-statistique-sous-R/TP 0/Groupe 1 -- ISEP3")
```

```{r message=FALSE}
library(haven)
library(reshape2)
library(ggplot2)
library(kableExtra)
library(gtsummary)
library(stringr)

```

```{r}

Base <- read_dta("Base_de_données.dta")

## Pour transformer en variables catégorielles celles qui ne le sont pas encore.

to_rec <- list()
for (i in names(Base)){
  if(is.null(attr(Base[[i]], "labels"))== 0){ # On met deux crochets pour préciser que c'est la colonne que l'on veut
    to_rec <- c(to_rec, i)
  }
}

# Création des variables recodées
for (i in to_rec ){
  label <- attr(Base[[i]], "label")
  
  Base[[i]] <- factor(Base[[i]], labels= str_to_title(names(attr(Base[[i]], "labels"))), 
                         levels=unname(attr(Base[[i]], "labels")))
  attr(Base[[i]], "label") <- label
  
  Base[[i]] <- as.character(Base[[i]])

}


```

## Structure générale

Un fichier RMarkdown est structuré en trois parties principales :
l'en-tête YAML, le texte explicatif et les code chunks.

L'en-tête YAML contient les métadonnées et les options de configuration
du document, comme le titre, l'auteur, la date et le format de sortie.

![Le
YALM](D:/ISEP3/Semestre%202/Projet%20statistique%20sous%20R/Projet-statistique-sous-R/TP%200/Groupe%201%20--%20ISEP3/yalm.jpg)

Le texte explicatif est écrit en Markdown, permettant de structurer le
document avec des titres, sous-titres, listes et liens.

![Texte du
document](D:/ISEP3/Semestre%202/Projet%20statistique%20sous%20R/Projet-statistique-sous-R/TP%200/Groupe%201%20--%20ISEP3/text.jpg)

Les chunks permettent d'insérer et d'exécuter du code directement dans
le document. Les résultats sont automatiquement intégrés.

![Code
chunk](D:/ISEP3/Semestre%202/Projet%20statistique%20sous%20R/Projet-statistique-sous-R/TP%200/Groupe%201%20--%20ISEP3/code.jpg)

## Pourquoi utiliser RMarkdown ?

-   Reproductibilité: Idéal pour documenter les analyses de manière
    reproductible.
-   Gain de temps: Génère automatiquement des rapports sans
    copier-coller les résultats.
-   Polyvalence: Produit des fichiers HTML interactifs, des PDF élégants
    ou des documents Word.
-   Interopérabilité: Peut inclure du code en Python, SQL ou d'autres
    langages. Les options des chunks de code Chaque chunk peut être
    configuré pour personnaliser son exécution et son affichage.

Voici les options courantes :

-   echo : Affiche ou cache le code source.
-   eval : Exécute ou non le code.
-   warning: Affiche ou supprime les avertissements.
-   message: Affiche ou cache les messages.

Générer un document avec Knit Pour convertir un fichier “.Rmd” en
document final :

1.  Cliquez sur le bouton “Knit” dans RStudio.
2.  Choisissez le format de sortie selon vos besoins (HTML, PDF ou
    Word).
3.  Si nécessaire, installez les packages manquants (comme “rmarkdown”,
    “knitr” et “pandoc”).

# Faire des graphiques

## Paramètres de mise en forme du graphique

-   Pour préciser la taille du graphique, on peut ajouter dans l'entête
    du chunk les paramètres suivants : (fig.height=4, fig.width=6) et
    ajuste la taille selon les besoins.
-   Pour ne pas afficher les graphiques, on peut utiliser ce paramètre
    dans l'entête du chunk : (fig.show = "hide").

A noter que ces options peuvent être déclarées au début pour tous les
chunks, en paramètres généraux.

```{r Code_chunk_N1, fig.height=3, fig.width=6}
#'Avez-vous rencontré un problème de santé 
#'durant les 12 derniers mois qui a entrainé une hospitalisation ?

#'Bénéficiez-vous d'une couverture maladie ?

ggplot(Base)+
  geom_bar(aes(x=s00q04, fill=s03q32), position="dodge" )+
  coord_flip()

```

Un petit texte sur les heatmaps...

Les **heatmaps** (ou cartes de chaleur) sont des représentations
graphiques utilisées pour visualiser des données sous forme de matrices,
où chaque cellule est colorée en fonction de la valeur qu'elle
représente. Ces visualisations sont particulièrement utiles pour
identifier rapidement des motifs, des tendances, ou des anomalies dans
des données complexes. Les heatmaps sont fréquemment utilisées en
analyse de données, en bioinformatique (comme dans les études
d'expression génique), en sciences sociales, et en machine learning pour
des matrices de corrélation ou de confusion. Les nuances de couleurs
utilisées, souvent issues de dégradés, aident à différencier les valeurs
basses, moyennes et élevées, rendant les relations entre les variables
plus intuitives et visuellement attrayantes.

```{r, fig.height=10, fig.width=15}

variables_numeriques <-  c("s03q13","s03q14", "s03q30","s03q30","s03q31")

# Calcul de la matrice de corrélation
cor_matrix <- cor(Base[variables_numeriques], use = "complete.obs")

# Création de la heatmap
 g <- ggplot(melt(cor_matrix), aes(Var1, Var2, fill = value)) +
  geom_tile(color = "white") +
  scale_fill_gradient2(low = "blue", high = "red", mid = "white", 
                       midpoint = 0, limit = c(-1, 1), space = "Lab", 
                       name = "Corrélation") +
  labs(title = "Heatmap des corrélations") +
  theme_minimal() +
  theme(axis.text.x = element_text(angle = 45, vjust = 1, hjust = 1))

g
```

Quelques jolis graphiques....

```{r Code_chunk_N3, fig.height=5, fig.width=10}
#'Bénéficiez-vous d'une couverture maladie ?

ggplot(Base)+
  geom_bar(aes(x=s00q04, fill=s03q32), position="fill" )+
  coord_flip()

```

**Code chunk**

```{r Code_chunk_N6, fig.height=5, fig.width=10}
#'s03q40: Moyens de prévention du paludisme autres que moutiquaire,
#'suivant la tendance à utiliser une moustiquaire. 

#'s03q38: Dormez-vous habituellement sous une moustiquaire ?


Base1 <- Base[!is.na(Base$s03q39),]
Base1 %>% 
  #filter(!is.na(s03q39)) %>%
ggplot()+
  geom_bar(aes( x=s03q39, y=after_stat(count*100/sum(count)), fill=s03q40))+
  facet_grid(cols= vars(s03q40))

```

```{r}
 ggplot(Base) +
  geom_bar(aes(x = "", y = s03q01, fill = s03q01), width = 1, stat = "identity") +
  coord_polar("y", start = 0) +
  theme_void()+
   labs(title = "Répartition des individus suivant la rencontre ou non d’un problème de santé pendant les trente (30) derniers jours", caption="Source : ANSD, EHCVM 2018/2019, calculs propres ")

```

```{r}
## Utilisez-vous des protections anti-moustiques autres que les moustiquaires ?

Base[!is.na(Base$s03q38),] %>%
ggplot()+
  geom_bar(aes(x=s03q38,y=after_stat(count*100/sum(count)), fill=s03q40))+
 facet_wrap(vars(s03q40), nrow=2)+
 theme(legend.position = "top")

```

# Faire des tableaux

On réalise peut réaliser des tableaux avec sur Rmarkdown, avec la
fonction kable() du package knitr ou en utilisant les packages
kableExtra et gtsummary.

## kable() et le package kableExtra()

Faisons un petit tableau.

```{r}
# L'individu utilise t-il d'autres protections qu'une moustiquare ?
t <- table(Base$s03q40)
t

```

Pas très attrayant...Et si on rendait cela plus regardable ?

```{r, fig.align='center'}
kable(t)
```

Nous pouvons changer ajouter un titre et changer le style

```{r}
t %>% 
kable(format = "latex")

```

```{r}
t %>% 
kable(format = "latex", booktable = TRUE)

```

Avec kable_style() de kableExtra, on peut aller plus loin. Notons que
cette dfonction s'applique à un tableau kable.

```{r}
t %>% 
 kable("latex", booktabs = T)%>%
  kable_styling(latex_options = "striped")
```

On peut en sorte que cela prenne toute la largeur de la page et on peut
ajuster la taille de police.

```{r}

t %>% 
    kable("latex", booktabs = T)%>%
  kable_styling(full_width = TRUE, font_size = 6)

```

Et si les colonnes de notre dztaframe sont nombreuses, on peut
s'arranger pour qu'elles s'affichent toutes avec l'option "scale_down".
Comparez !

```{r}
Base[1:10, 1:12] %>% 
    kable("latex", booktabs = T)
  
```

Et...

```{r fig.align='center'}

Base[1:10, 1:12] %>% 
  kable() %>% 
  kable_styling(latex_options = c("striped", "scale_down"))

```

Aussi, il est possible de sectionner des lignes ou des colonnes
specifiques et de leur donner un style rien qu'à eux!

```{r}

  head(Base[1:10, 1:10]) %>%
  kable("latex", booktabs = TRUE) %>%
  kable_styling(latex_options = "scale_down") %>%
  column_spec(1, bold = TRUE) %>%
  column_spec(5, color = "red") %>%
  row_spec(1, bold = T, color = "white", background = "black", italic = TRUE) %>%
  row_spec(0, angle = 45, bold = TRUE)

```

## gtsummary

gtsummary permets de réaliser des tableaux statistiques combinant
plusieurs variables, l’affichage des résultats pouvant dépendre du type
de variables.

Par défaut, gtsummary considère qu’une variable est catégorielle s’il
s’agit d’un facteur, d’une variable textuelle ou d’une variable
numérique ayant moins de 10 valeurs différentes.

Une variable sera considérée comme dichotomique (variable catégorielle à
seulement deux modalités) s’il s’agit d’un vecteur logique (TRUE/FALSE),
d’une variable textuelle codée yes/no ou d’une variable numérique codée
0/1.

Dans les autres cas, une variable numérique sera considérée comme
continue.

On peut réaliser des tableaux croisés interessants...

```{r}

 tbl_summary(
    Base,
    include = c(s01q01, s03q38, s03q34), # sexe, moustiquaire, finacmt de l'assurance
    by = s00q04, #  group
    missing = "no" # don't list missing data separately
  ) %>% 
  add_n() %>%  # add column with total 
  modify_header(label = "**Variable**") %>%  # column header
  bold_labels()

```

On peut faire cela, et d'autres choses encore...

# COMMENT FAIRE DES MATHS AVEC RMARKDOWN (EQUATIONS ET AUTRES) ?

# PARTIE 1 : Des formules qui apparaissent dans le sommeil...

![Ramanujan réveille les
mathématiques](D:/ISEP3/Semestre%202/Projet%20statistique%20sous%20R/Projet-statistique-sous-R/TP%200/Groupe%201%20--%20ISEP3/Ramanujan.jpg)

Ramanujan EST **UN GENIE DES MATHS HORS DU COMMUN**. Ramanujan disait
que les solutions mathématiques lui étaient **chuchotées par des
divinités dans ses rêves**. Lorsqu'il se réveillait, il les notait
immédiatement. Cette image illustre bien son génie:

## Qui était Ramanujan?

Voici quelques points essentiels sur sa vie:

-   **Nom complet** : Srinivasa Ramanujan (1887-1920).
-   **Origine** : Né dans une famille pauvre en Inde, dans le village
    d'Erode.
-   **Formation** : Appris les mathématiques avec seulement **deux
    livres** :
    -   "A Synopsis of Elementary Results" de G.S. Carr.
    -   Des carnets où il notait ses propres idées.
-   **Découverte** : Ses travaux ont été reconnus par le mathématicien
    **G.H. Hardy**, qui l'invita à Cambridge, en Angleterre.
-   **Décès prématuré** : Mort à 32 ans, mais ses contributions
    continuent d'influencer les mathématiques modernes.

------------------------------------------------------------------------

Srinivasa Ramanujan (1887-1920) est l'un des plus grands mathématiciens
autodidactes de l'histoire. Né en Inde dans une famille modeste, il a
appris les mathématiques presque **seul**, en étudiant **deux
livres**: - "A Synopsis of Elementary Results" de G.S. Carr. - Ses
propres carnets où il notait ses idées.

Ses travaux, bien qu'étonnants et souvent sans démonstration, ont
impressionné le célèbre mathématicien britannique **G.H. Hardy**, qui
l'invita à Cambridge. En dépit de sa courte vie (il est mort à 32 ans),
Ramanujan a laissé un héritage monumental.

------------------------------------------------------------------------

## Anecdotes fascinantes sur Ramanujan

-   **Le mystère des carnets** : Ramanujan a laissé derrière lui des
    milliers de formules mathématiques dans des carnets. Certaines n'ont
    été prouvées que des **décennies après sa mort**!

-   **Le taxi 1729** : Alors qu'il était à l'hôpital, Hardy lui rend
    visite et mentionne que le taxi qu'il a pris avait un numéro
    "ennuyeux" : **1729**. Ramanujan répond :\
    *"Non! C'est le plus petit nombre qui peut s'exprimer comme la somme
    de deux cubes de deux manières différentes."*\
    $$
    1729 = 1^3 + 12^3 = 9^3 + 10^3
    $$

------------------------------------------------------------------------

## Contributions mathématiques majeures

Ramanujan a marqué les mathématiques avec des formules à la fois
incroyables et pratiques. Voici quelques-unes de ses contributions :

### **1. Formule pour calculer** $\pi$

Cette formule est utilisée aujourd'hui pour calculer $\pi$ avec une
précision impressionnante :

$$
\frac{1}{\pi} = \frac{2\sqrt{2}}{9801} \sum_{n=0}^\infty \frac{(4n)!(1103 + 26390n)}{(n!)^4 396^{4n}}
$$

### **2. La somme infinie des entiers**

Ramanujan a démontré que :

$$
1 + 2 + 3 + 4 + \dots = -\frac{1}{12}
$$

Bien que cela semble paradoxal, cette formule a des applications en
physique théorique, notamment dans la théorie des cordes.

### **3. La fonction partition**

Ramanujan a étudié la fonction **partition** $p(n)$, qui compte le
nombre de façons de décomposer un entier en somme d'entiers positifs.
Par exemple : $$
p(4) = 5 \quad \text{car } 4 = 4, \; 3+1, \; 2+2, \; 2+1+1, \; 1+1+1+1
$$ Il a découvert des propriétés remarquables sur cette fonction, comme
:

$$
p(5) = \frac{1}{2} \left( \sqrt{5} + 1 \right)^5
$$

### **4. Les séries hypergéométriques**

Ramanujan a exploré les séries hypergéométriques, une classe d'équations
infinies utiles en analyse complexe et en physique :

$$
1 + \frac{1}{1^2} + \frac{1}{2^2} + \frac{1}{3^2} + \dots = \frac{\pi^2}{6}
$$ \### **5. Identité de Ramanujan pour les fonctions thêta**

Ramanujan a étudié les **fonctions thêta**, qui jouent un rôle crucial
en analyse complexe, en théorie des nombres et même en physique. Voici
une de ses célèbres identités :

$$
\left( \sum_{n=-\infty}^\infty q^{n^2} \right)^2 = \sum_{n=-\infty}^\infty q^{n(n+1)}
$$

Cette équation relie deux séries infinies, où $q$ est un paramètre
complexe, avec $|q| < 1$. Ces identités apparaissent dans les formes
modulaires, un domaine clé de la théorie des nombres.

------------------------------------------------------------------------

### Exemple spécifique avec $q = e^{-\pi}$

Lorsque $q = e^{-\pi}$, une version particulière de cette identité
devient :

$$
\left( 1 + 2q + 2q^4 + 2q^9 + \dots \right)^2 = 1 + 2q^2 + 2q^6 + 2q^{12} + \dots
$$

Les fonctions thêta sont utilisées aujourd'hui en cryptographie, en
théorie des partitions, et en physique théorique.

------------------------------------------------------------------------

# PARTIE 2 : Premiers pas sur les maths avec RMarkdown

Maintenant que nous avons vu des exemples impressionnants issus des
travaux de Ramanujan, explorons comment écrire des mathématiques dans un
fichier RMarkdown. Nous allons commencer par les bases.

RMarkdown utilise le langage **LaTeX** pour afficher des équations
mathématiques. Voici les deux manières principales d'écrire des
mathématiques :

1.  **Équations en ligne** : Utilisez `$...$` pour insérer une équation
    dans une phrase.
2.  **Équations en bloc** : Utilisez `$$...$$` pour afficher une
    équation sur une ligne séparée et centrée.

------------------------------------------------------------------------

## Équations en ligne

Les équations en ligne sont utiles lorsque vous voulez insérer des
mathématiques au milieu d'une phrase.

### Exemple 1 : Texte avec mathématiques

\`\`\`markdown La formule de Pythagore est donnée par $a^2 + b^2 = c^2$.

## Exemple 1 : Formule d'énergie

Code LaTeX :\

```{=tex}
\begin{verbatim}
$$
E = mc^2
$$
\end{verbatim}
```
Rendu mathématique :\
$$
E = mc^2
$$

------------------------------------------------------------------------

## Exemple 2 : Fonction rationnelle

Code LaTeX :\

```{=tex}
\begin{verbatim}
$$
y = \frac{x^2 + 3x + 2}{x - 1}
$$
\end{verbatim}
```
Rendu mathématique :\
$$
y = \frac{x^2 + 3x + 2}{x - 1}
$$

------------------------------------------------------------------------

## Exemple 3 : Somme, produit et intégrale

Code LaTeX :\

```{=tex}
\begin{verbatim}
$$
S = \sum_{i=1}^n i, \quad P = \prod_{i=1}^n x_i, \quad \int_0^1 x^2 \, dx
$$
\end{verbatim}
```
Rendu mathématique :\
$$
S = \sum_{i=1}^n i, \quad P = \prod_{i=1}^n x_i, \quad \int_0^1 x^2 \, dx
$$

------------------------------------------------------------------------

## Exemple 4 : Fonction polynomiale

Code LaTeX :\

```{=tex}
\begin{verbatim}
$$
f(x) = x^2 + \text{terme constant}
$$
\end{verbatim}
```
Rendu mathématique :\
$$
f(x) = x^2 + \text{terme constant}
$$

------------------------------------------------------------------------

## Exemple 5 : Matrice

Code LaTeX :\

```{=tex}
\begin{verbatim}
$$
\begin{matrix}
1 & 2 & 3 \\
4 & 5 & 6 \\
7 & 8 & 9
\end{matrix}
$$
\end{verbatim}
```
Rendu mathématique :\
$$
\begin{matrix}
1 & 2 & 3 \\
4 & 5 & 6 \\
7 & 8 & 9
\end{matrix}
$$

------------------------------------------------------------------------

## Exemple 6 : Système d'équations

Code LaTeX :\

```{=tex}
\begin{verbatim}
$$
\begin{aligned}
x + y &= 10 \\
2x - y &= 5
\end{aligned}
$$
\end{verbatim}
```
Rendu mathématique :\
$$
\begin{aligned}
x + y &= 10 \\
2x - y &= 5
\end{aligned}
$$

# Tableaux récapitulatifs des commandes LaTeX

Voici des tableaux utiles pour apprendre et utiliser les commandes
mathématiques dans RMarkdown avec LaTeX.

------------------------------------------------------------------------

## **Tableau 1 : Opérations mathématiques de base**

| **Commande**            | **Description**    | **Exemple LaTeX**       | **Rendu**             |
|------------------|------------------|-------------------|------------------|
| `+`, `-`, `\times`, `/` | Opérations de base | `$a + b$, $a \times b$` | $a + b$, $a \times b$ |
| `\frac{num}{den}`       | Fraction           | `$\frac{a}{b}$`         | $\frac{a}{b}$         |
| `^`                     | Puissance          | `$x^2$`                 | $x^2$                 |
| `_`                     | Indice             | `$x_1$`                 | $x_1$                 |
| `\sqrt{}`               | Racine carrée      | `$\sqrt{a+b}$`          | $\sqrt{a+b}$          |

------------------------------------------------------------------------

## **Tableau 2 : Sommes, produits et intégrales**

| **Commande**    | **Description**   | **Exemple LaTeX**      | **Rendu**            |
|------------------|------------------|--------------------|------------------|
| `\sum_{i=1}^n`  | Somme             | `$\sum_{i=1}^n i$`     | $\sum_{i=1}^n i$     |
| `\prod_{i=1}^n` | Produit           | `$\prod_{i=1}^n x_i$`  | $\prod_{i=1}^n x_i$  |
| `\int_a^b`      | Intégrale définie | `$\int_a^b x^2 \, dx$` | $\int_a^b x^2 \, dx$ |

------------------------------------------------------------------------

## **Tableau 3 : Commandes avancées pour matrices et alignements**

| **Commande**       | **Description**                  | **Exemple LaTeX**                                           | **Rendu**                                                   |
|------------------|--------------------|------------------|------------------|
| `\begin{matrix}`   | Matrice simple                   | `\begin{matrix} 1 & 2 \\ 3 & 4 \end{matrix}`                | $\begin{matrix} 1 & 2 \\ 3 & 4 \end{matrix}$                |
| `\left(...\right)` | Parenthèses autour d'une matrice | `\left( \begin{matrix} 1 & 2 \\ 3 & 4 \end{matrix} \right)` | $\left( \begin{matrix} 1 & 2 \\ 3 & 4 \end{matrix} \right)$ |
| `\begin{aligned}`  | Alignement des équations         | `\begin{aligned} x + y &= 10 \\ 2x - y &= 5 \end{aligned}`  | $\begin{aligned} x + y &= 10 \\ 2x - y &= 5 \end{aligned}$  |

------------------------------------------------------------------------

## **Tableau 4 : Commandes pour inclure du texte dans les équations**

| **Commande** | **Description**              | **Exemple LaTeX**                      | **Rendu**                            |
|------------------|------------------|--------------------|------------------|
| `\text{}`    | Texte dans une équation      | `$f(x) = x^2 + \text{terme constant}$` | $f(x) = x^2 + \text{terme constant}$ |
| `\quad`      | Espacement dans une équation | `$x^2 + 3x \quad \text{et} \quad x-1$` | $x^2 + 3x \quad \text{et} \quad x-1$ |

------------------------------------------------------------------------

## Équations et rendus des équations de RAMANUJAN

Code LaTeX :\

```{=tex}
\begin{verbatim}
$$
\frac{1}{\pi} = \frac{2\sqrt{2}}{9801} \sum_{n=0}^\infty \frac{(4n)!(1103 + 26390n)}{(n!)^4 396^{4n}}
$$
\end{verbatim}
```
Rendu mathématique :\
$$
\frac{1}{\pi} = \frac{2\sqrt{2}}{9801} \sum_{n=0}^\infty \frac{(4n)!(1103 + 26390n)}{(n!)^4 396^{4n}}
$$

------------------------------------------------------------------------

Code LaTeX :\

```{=tex}
\begin{verbatim}
$$
1 + 2 + 3 + 4 + \dots = -\frac{1}{12}
$$
\end{verbatim}
```
Rendu mathématique :\
$$
1 + 2 + 3 + 4 + \dots = -\frac{1}{12}
$$

------------------------------------------------------------------------

Code LaTeX :\

```{=tex}
\begin{verbatim}
$$
p(4) = 5 \quad \text{car } 4 = 4, \; 3+1, \; 2+2, \; 2+1+1, \; 1+1+1+1
$$
\end{verbatim}
```
Rendu mathématique :\
$$
p(4) = 5 \quad \text{car } 4 = 4, \; 3+1, \; 2+2, \; 2+1+1, \; 1+1+1+1
$$

------------------------------------------------------------------------

Code LaTeX :\

```{=tex}
\begin{verbatim}
$$
p(5) = \frac{1}{2} \left( \sqrt{5} + 1 \right)^5
$$
\end{verbatim}
```
Rendu mathématique :\
$$
p(5) = \frac{1}{2} \left( \sqrt{5} + 1 \right)^5
$$

------------------------------------------------------------------------

Code LaTeX :\

```{=tex}
\begin{verbatim}
$$
1 + \frac{1}{1^2} + \frac{1}{2^2} + \frac{1}{3^2} + \dots = \frac{\pi^2}{6}
$$
\end{verbatim}
```
Rendu mathématique :\
$$
1 + \frac{1}{1^2} + \frac{1}{2^2} + \frac{1}{3^2} + \dots = \frac{\pi^2}{6}
$$

------------------------------------------------------------------------

Code LaTeX :\

```{=tex}
\begin{verbatim}
$$
\left( \sum_{n=-\infty}^\infty q^{n^2} \right)^2 = \sum_{n=-\infty}^\infty q^{n(n+1)}
$$
\end{verbatim}
```
Rendu mathématique :\
$$
\left( \sum_{n=-\infty}^\infty q^{n^2} \right)^2 = \sum_{n=-\infty}^\infty q^{n(n+1)}
$$

------------------------------------------------------------------------

Code LaTeX :\

```{=tex}
\begin{verbatim}
$$
\left( 1 + 2q + 2q^4 + 2q^9 + \dots \right)^2 = 1 + 2q^2 + 2q^6 + 2q^{12} + \dots
$$
\end{verbatim}
```
Rendu mathématique :\
$$
\left( 1 + 2q + 2q^4 + 2q^9 + \dots \right)^2 = 1 + 2q^2 + 2q^6 + 2q^{12} + \dots
$$



# Définition des systèmes linéaires

Considérons les systèmes suivant : 

\[
\text{(1)} 
\begin{cases} 
2x + y - z = 8 \\ 
-3x - y + 2z = -11 \\ 
-2x + y + 2z = -3 
\end{cases}
\]
\label{system1}

\[
\text{(2)} 
\begin{cases} 
2x + y - z = 8 \\ 
-3x - y    = -1 \\ 
    y + 2z = 0 
\end{cases}
\]
\label{system2}


\[
\text{(3)} 
\begin{cases} 
x + y - z = 0 \\ 
-5x - y + 2z = -1 \\ 
-2x + y + 7z = 2 
\end{cases}
\]
\label{system3}


# Exemple de résolution

La solution du système \(\hyperref[system1]{(1)}\) est :

```{r}
# Définition du système linéaire (1)
A <- matrix(c(2, 1, -1,
              -3, -1, 2,
              -2, 1, 2), 
            nrow = 3, byrow = TRUE) # Matrice des coefficients

b <- c(8, -11, -3) # Vecteur des termes constants

# Résolution du système Ax = b
solution <- solve(A, b)

# Affichage de la solution
names(solution) <- c("x", "y", "z")
solution

```


# R markdown de façon générale

Dans cette partie, nous présentons quelques sorties ainsi que les fonctionnalités principales de R Markdown.

## Sorties de R Markdown

R Markdown offre plusieurs formats de sortie adaptés à différents besoins parmi lesquelles :

### HTML

Le format HTML permet de générer des documents interactifs consultables dans un navigateur. Ce type de sortie est idéal pour inclure des graphiques dynamiques, des animations ou des tableaux interactifs. Il est souvent utilisé pour partager des rapports en ligne ou pour créer des tableaux de bord via des frameworks comme **flexdashboard** ou **Shiny**.

### PDF

Le format PDF est utile pour produire des documents au rendu professionnel, adaptés à l'impression. Les rapports en PDF bénéficient de la mise en page précise offerte par LaTeX, nécessaire pour la génération de ce type de fichier. Ce format convient particulièrement aux rapports officiels et publications académiques.

### Word

La sortie au format Word génère un fichier `.docx` modifiable. Ce format est privilégié lorsque le document doit être collaboratif ou lorsque des modifications ultérieures par d'autres utilisateurs sont prévues. Les rapports Word sont simples à personnaliser et à partager.



## Texte et mise en forme

Pour ce qui est des mise en forme, nous allons explorer quelques fonctionnalités basiques.

- **Gras** : `**texte**` → **texte**
- *Italique* : `*texte*` → *texte*
- ~~Texte barré~~ : `~~texte~~` → ~~texte~~
- `Code en ligne` : `` `code` `` → `code`

## Listes

Pour ce qui est des listes on a : 
### Des listes à puces

- Élément 1
- Élément 2
  - Sous-élément

### Des listes numérotée

1. Premier
2. Deuxième
3. Troisième

## Tables

### Tableau basique en Markdown

| Colonne 1 | Colonne 2 |
|-----------|-----------|
| Valeur 1  | Valeur 2  |
| Valeur 3  | Valeur 4  |


## Titres et table des matières

### Titre de niveau 1
Les titres de niveau 1 sont présentés comme suit : 
# Titre 1

### Titre de niveau 2
Pour les titres de niveau 2 on a : 
## Titre 2

### Titre de niveau 3 
Et les titres de niveau 3 :
### Titre 3


## Options avancées

### Personnalisation avec CSS

Incluez un fichier CSS personnalisé dans le YAML :

```yaml
output:
  html_document:
    css: styles.css
```

### Personnalisation pour PDF

Ajoutez des commandes LaTeX ou un fichier `.tex` personnalisé :

```yaml
output:
  pdf_document:
    includes:
      in_header: header.tex
```

## Mode présentation

Utilisez le format ioslides pour créer une présentation :

```yaml
output: ioslides_presentation
```

---
