---
title: "Merger les bases welfare des EHCVM 2018 ET 2021 en une seule base"
author: "Mamady I BERETE"
date: "2025-03-25"
output:
  word_document: default
  pdf_document: default
---

```{r setup, include=FALSE}
knitr::opts_chunk$set(echo = TRUE)
```


# PARTIE A : 

## I. Installation et importation des packages

Dans cette section, nous installons tous les packages qui servirons dans la suite.


```{r setup, include=FALSE}
knitr::opts_chunk$set(echo = TRUE)

packages <- c("readr","haven","utils","dplyr", "knitr", "tidyr", "gtsummary", "labelled", "gt", "sf", "ggplot2", "tmap", "rnaturalearth", "rnaturalearthdata", "leaflet", "ggspatial", "raster", "cowplot", "viridis", "tibble")

for (package in packages) {
  if (!requireNamespace(package, quietly = TRUE)) {   # Vérifie si le package n'est pas encore installé
    install.packages(package)
  }
  library(package, character.only = TRUE)
}
```
  
## II. Chargement des bases

```{r}
welfare_2018 <- read_dta("C:/Users/ANSD/Desktop/ENSAE/ISE1/S2/R/TP9_BERETE_Mamady_I/Données/ehcvm_welfare_sen2018.dta")
#View(welfare_2018)

welfare_2021 <- read_dta("C:/Users/ANSD/Desktop/ENSAE/ISE1/S2/R/TP9_BERETE_Mamady_I/Données/ehcvm_welfare_sen2021.dta")
#View(welfare_2021)
```


## III. Structure et les variables
### **Structure des bases**

```{r}
print("Structure de la Base mewelfare 2018 du Sénégal")
utils::str(welfare_2018)

# Ajouter un espace entre les sorties
cat("\n")  # Ligne vide pour séparer

print("Structure de la Base mewelfare 2021 du Sénégal ")
utils::str(welfare_2021)
```

### **Nom des colonnes des bases**

```{r}
print("Les noms des variables de la welfare 2018")
base::colnames(welfare_2018)

# Ajouter un espace entre les sorties
cat("\n")  # Ligne vide pour séparer

print("Les noms des variables de la welfare 2021")
base::colnames(welfare_2021)
```

### **Les dimensions des deux bases**

```{r}
dim(welfare_2018)
dim(welfare_2021)
```
### **Aperçu des données**

```{r}
print("Aperçu des données de la welfare 2018")
glimpse(welfare_2018)
summary(welfare_2018)

cat("\n")  # Ligne vide pour séparer

print("Aperçu des données de la welfare 2021")
glimpse(welfare_2021)
summary(welfare_2021)

```

# Partie B: 
## I. Traitement des bases
### **Vérification des doublons**

```{r}
doublon_2018 <- welfare_2018[duplicated(welfare_2018[, c("grappe","menage")]), ] # sélectionne tous les ménages dupliqué qui sont dans la base 2018

doublon_2021 <- welfare_2021[duplicated(welfare_2021[, c("grappe","menage")]), ] # sélectionne tous les ménages dupliqué qui sont dans la base 2021

cat("Nombre de doublons présents dans la base welfare 2018  :", nrow(doublon_2018), "\n")

cat("Nombre de doublons présents dans la base welfare 2021  :", nrow(doublon_2021))
```
### **Vérification des valeurs manquantes**

```{r}
# Calculer le nombre de valeurs manquantes par variable (colonne)
print("Valeurs manquante base 2018")
NA_base_2018 <- colSums(is.na(welfare_2018))
NA_base_2018

print("Valeurs manquante base 2021")
NA_base_2021 <- colSums(is.na(welfare_2021))
NA_base_2021

```

## **Informations collectées**

Nous cherchons à avoir un aperçu de l'ensemble des variables issue des deux bases. Pour chacune, nous dirons si elle est dans une seule base ou dans les deux.

```{r}
vars_2018 = colnames(welfare_2018) #liste des variables en 2018

vars_2021 = colnames(welfare_2021) #liste des variables en 2021

# Identifions les variables communes
vars_communes <- intersect(vars_2018, vars_2021) # prend les variables qui sont à la fois dans les deux bases

# Variables présentes uniquement en 2018
vars_only_2018 <- setdiff(vars_2018, vars_2021) #Garde les variables de vars_2018 qui ne sont pas dans vars_2021
print("Les variables dans la basede 2018 qui ne sont pas dans celle de 2021")
vars_only_2018

cat("\n")  # Ligne vide pour séparer

# Variables présentes uniquement en 2021
vars_only_2021 <- setdiff(vars_2021, vars_2018) #Garde les variables de vars_2021 qui ne sont pas dans vars_2018
print("Les variables dans la basede 2021 qui ne sont pas dans celle de 2018")
vars_only_2021
```

### **Cas de la variable halfab en 2021**

D'après l'analyse des deux bases, nous constatons que la variable "halfa" en 2018 est la même que la variable "halfab" en 2021. C'est pourquoi nous renommons celle de 2021 halfab en halfa. 

```{r}
# Renommons halfa en halfab

colnames(welfare_2021)[colnames(welfare_2021)=="halfa"] <- "halfab"

```


### **Identifier les variables communes**
Ici, nous voyons les variables communes entre les deux bases ;
     nous vérifions si les variables communes ont les mêmes modalités et 
     nous affichons les variables communes qui n'ont pas les mêmes mmodalités.
     
```{r}
variable_label_diff <- c() #créer une liste vide 

for (variable in vars_communes) { #parcourir les variables en communs dans les deux bases
  
  if(labelled::is.labelled(welfare_2018[[variable]])){ #vérifier si la variable en 2018 est labéliser
    
      value_label_2018 <- labelled::val_labels(welfare_2018[[variable]]) #recupérer les labels de la variable en 2018

  }else{
      value_label_2018 <- NULL #Mettre vide dans le cas ou la variable en 2018 n'est pas labéliser
  }
  
 if(labelled::is.labelled(welfare_2021[[variable]])){ #vérifier si la variable en 2021 est labéliser
    
      value_label_2021 <- labelled::val_labels(welfare_2021[[variable]]) #recupérer les labels de la variable en 2021
  
  }else{
    
      value_label_2021 <- NULL #Mettre vide dans le cas ou la variable en 2021 n'est pas labéliser
  }
  if(!identical(value_label_2018, value_label_2021)){ #Vérifier si les labels de la variable  sont identiques entre 2018 et 2021
    variable_label_diff <- append(variable_label_diff,variable) #Si les labels diffèrent, alors ajouter le nom de la variable à la liste créer
     print(variable)
     }
}
```

## II. Vérification et correction des incohérences
Ici le travaille consiste à faire :
 - Visualistion de la distibution 
 - Détection de l'incohérence
 - Correction de l'incohérence
 - Revisualisation pour confirmation

### **Traitement de la variable hnation** 
#### **Visualistion et Détection de l'incohérence**
```{r}
# Les modalités de variable hnation
print("Les modalités de la variable hnation en 2018")
cat("\n") 
labelled::val_labels(welfare_2018$hnation)

cat("\n") 

print("Les modalités de la variable hnation en 2021")
cat("\n") 
labelled::val_labels(welfare_2021$hnation)
```

#### **Visualistion de la distibution avant la correction de l'incohérence**

```{r}
welfare_2021 %>%
  to_factor() %>%
  tibble::as_tibble() %>%   
  dplyr::select(hnation) %>%
  gtsummary::tbl_summary(
    missing = "always",
    missing_text = "Valeurs manquantes"
  )  %>% 
  modify_header(label = "**Taille de l'échantillon**")  %>%    
  as_gt() %>%
  gt::tab_header(title = "Distibution de la nationalité du Chef de ménage en 2021 avant la correction de l'incohérence") %>%
  gt::tab_source_note(source_note = "Source : EHCVM 2021 (Sénégal)")%>%
  gt::tab_options(
    heading.title.font.size = 20,
    heading.title.font.weight = "bold"
  )

```

#### **Correction de l'incohérence**
##### **Codification des modalités**
Comme c'est une "Erreur de codification" donc nous adaptons les modalités de celle 2021 à celles de 2018.
```{r}
welfare_2021 <- welfare_2021 %>%
  mutate(hnation = dplyr::recode(hnation,
                          `4` = 3,  # Remplace la modalité 4 par 3
                          `8` = 4,  # Remplace la modalité 8 par 4
                          `10` = 5, # Remplace la modalité 10 par 5
                          `11` = 6, # Remplace la modalité 11 par 6
                          `13` = 7, # Remplace la modalité 13 par 7
                          `15` = 8, # Remplace la modalité 15 par 8
                          `12` = 9, # Remplace la modalité 12 par 9
                          `17` = 11, # Remplace la modalité 17 par 11
                          `18` = 12, # Remplace la modalité 18 par 12
                          `3` = 10, `5` = 10, `6` = 10, `7` = 10, `9` = 10, `14` = 10 # Remplace les modalités (3,9,14,5,6,7) par 10
                          ))
```


##### **Affectons les labels de 2021 aux modalités de 2018**
Après le recodage, nous pouvons maintenant affecter les labbels de 2018 aux nouvelles modalités.

```{r}
labelled::val_labels(welfare_2021$hnation) <-  labelled::val_labels(welfare_2018$hnation)

```

#### **Visualistion de la distibution après la correction de l'incohérence**

```{r}
welfare_2021 %>%
  to_factor() %>%
  tibble::as_tibble() %>%   # <== ajout clé ici
  dplyr::select(hnation) %>%
  gtsummary::tbl_summary(
    missing = "always",
    missing_text = "Valeurs manquantes"
  )  %>% 
  modify_header(label = "**Taille de l'échantillon**")  %>%    
  as_gt() %>%
  gt::tab_header(title = "Distibution de la nationalité du Chef de ménage en 2021 après la correction de l'incohérence") %>%
  gt::tab_source_note(source_note = "Source : EHCVM 2021 (Sénégal)")%>%
  gt::tab_options(
    heading.title.font.size = 20,
    heading.title.font.weight = "bold"
  )
```
 
### Variable hdiploma
#### **Visualistion et Détection de l'incohérence**

```{r}
# Les modalités de variable hnation
print("Les modalités de la variable hdiploma en 2018")
cat("\n") 
labelled::val_labels(welfare_2018$hdiploma)

cat("\n") 

print("Les modalités de la variable hdiploma en 2021")
cat("\n") 
labelled::val_labels(welfare_2021$hdiploma)
```

#### **Visualistion de la distibution avant la correction de l'incohérence**

```{r}
welfare_2018 %>%
  to_factor() %>%
  tibble::as_tibble() %>%   
  dplyr::select(hdiploma) %>%
  gtsummary::tbl_summary(
    missing = "always",
    missing_text = "Valeurs manquantes"
  )  %>% 
  modify_header(label = "**Taille de l'échantillon**")  %>%    
  as_gt() %>%
  gt::tab_header(title = "Distibution du diplôme du Chef de ménage en 2018 avant la correction de l'incohérence") %>%
  gt::tab_source_note(source_note = "Source : EHCVM 2018 (Sénégal)")%>%
  gt::tab_options(
    heading.title.font.size = 20,
    heading.title.font.weight = "bold"
  )
```

#### **Correction de l'incohérence**
##### **Affectons les labels de 2021 aux modalités de 2018**
Après avoir visualisé, nous avons constaté que certains labels des modalités n'étaient pas écrit de la même façon. Et pour résoudre cet incohérence, nous pouvons affecter les labbels de 2021 aux modalités de 2018.
```{r}

val_labels(welfare_2018$hdiploma) <-  val_labels(welfare_2021$hdiploma)

```

#### **Visualistion de la distibution après la correction de l'incohérence**
```{r}
welfare_2018 %>%
  to_factor() %>%
  tibble::as_tibble() %>%   
  dplyr::select(hdiploma) %>%
  gtsummary::tbl_summary(
    missing = "always",
    missing_text = "Valeurs manquantes"
  )%>% 
  modify_header(label = "**Taille de l'échantillon**")  %>%    
  as_gt() %>%
  gt::tab_header(title = "Distibution du diplôme du Chef de ménage en 2018 après la correction de l'incohérence") %>%
  gt::tab_source_note(source_note = "Source : EHCVM 2018 (Sénégal)")%>%
  gt::tab_options(
    heading.title.font.size = 20,
    heading.title.font.weight = "bold"
  )
```

### Variable hactivty7j
#### **Visualistion et Détection de l'incohérence**

```{r}
# Les modalités de variable hnation
print("Les modalités de la variable hactiv7j en 2018")
cat("\n") 
labelled::val_labels(welfare_2018$hactiv7j)

cat("\n") 

print("Les modalités de la variable hactiv7j en 2021")
cat("\n") 
labelled::val_labels(welfare_2021$hactiv7j)
```

#### **Visualistion de la distibution avant la correction de l'incohérence**

```{r}
welfare_2018 %>%
  to_factor() %>%
  tibble::as_tibble() %>%   
  dplyr::select(hactiv7j) %>%
  gtsummary::tbl_summary(
    missing = "always",
    missing_text = "Valeurs manquantes"
  ) %>% 
  modify_header(label = "**Taille de l'échantillon**")  %>%    
  as_gt() %>%
  gt::tab_header(title = "Distibution de l'activité 7 jours du Chef de ménage  en 2018 avant la correction de l'incohérence") %>%
  gt::tab_source_note(source_note = "Source : EHCVM 2018 (Sénégal)")%>%
  gt::tab_options(
    heading.title.font.size = 20,
    heading.title.font.weight = "bold"
  )
```

#### **Correction de l'incohérence**
##### **Codification des modalités**
Comme c'est une "Erreur de codification" donc nous adaptons les modalités de celle 2018 à celles de 2021.
```{r}
welfare_2018 <- welfare_2018 %>%
  mutate(hactiv7j = dplyr::recode(hactiv7j,
                          `2` = 4, 
                          `3` = 2,  
                          `4` = 3))
```

##### **Affectons les labels de 2021 aux modalités de 2018**

```{r}
val_labels(welfare_2018$hactiv7j) <-  val_labels(welfare_2021$hactiv7j)
```

#### **Visualistion de la distibution avant la correction de l'incohérence**

```{r}
welfare_2018 %>%
  to_factor() %>%
  tibble::as_tibble() %>%  
  dplyr::select(hactiv7j) %>%
  gtsummary::tbl_summary(
    missing = "always",
    missing_text = "Valeurs manquantes"
  ) %>% 
  modify_header(label = "**Taille de l'échantillon**")  %>%    
  as_gt() %>%
  gt::tab_header(title = "Distibution de l'activité 7 jours du Chef de ménage  en 2018 après la correction de l'incohérence") %>%
  gt::tab_source_note(source_note = "Source : EHCVM 2018 (Sénégal)")%>%
  gt::tab_options(
    heading.title.font.size = 20,
    heading.title.font.weight = "bold"
  )
```


### Variable hbranch
#### **Visualistion et Détection de l'incohérence**

```{r}
# Les modalités de variable hnation
print("Les modalités de la variable hbranch en 2018")
cat("\n") 
labelled::val_labels(welfare_2018$hbranch)

cat("\n") 

print("Les modalités de la variable hbranch en 2021")
cat("\n") 
labelled::val_labels(welfare_2021$hbranch)
```

#### **Visualistion de la distibution avant la correction de l'incohérence**

```{r}
welfare_2018 %>%
  to_factor() %>%
  tibble::as_tibble() %>%   
  dplyr::select(hbranch) %>%
  gtsummary::tbl_summary(
    missing = "always",
    missing_text = "Valeurs manquantes"
  ) %>% 
  modify_header(label = "**Taille de l'échantillon**")  %>%    
  as_gt() %>%
  gt::tab_header(title = "Distibution de branche d'activité du Chef de ménage  en 2018 avant la correction de l'incohérence") %>%
  gt::tab_source_note(source_note = "Source : EHCVM 2018 (Sénégal)")%>%
  gt::tab_options(
    heading.title.font.size = 20,
    heading.title.font.weight = "bold"
  )
```

#### **Correction de l'incohérence**
##### **Affectons les labels de 2021 aux modalités de 2018**
Après avoir visualisé, nous avons constaté que certains labels des modalités n'étaient pas écrit de la même façon. Et pour résoudre cet incohérence, nous pouvons affecter les labbels de 2021 aux modalités de 2018.

```{r}
val_labels(welfare_2018$hbranch) <-  val_labels(welfare_2021$hbranch)
```

#### **Visualistion de la distibution après la correction de l'incohérence**

```{r}
welfare_2018 %>%
  to_factor() %>%
  tibble::as_tibble() %>%   
  dplyr::select(hbranch) %>%
  gtsummary::tbl_summary(
    missing = "always",
    missing_text = "Valeurs manquantes"
  ) %>% 
  modify_header(label = "**Taille de l'échantillon**")  %>%    
  as_gt() %>%
  gt::tab_header(title = "Distibution de branche d'activité du Chef de ménage  en 2018 après la correction de l'incohérence") %>%
  gt::tab_source_note(source_note = "Source : EHCVM 2018 (Sénégal)")%>%
  gt::tab_options(
    heading.title.font.size = 20,
    heading.title.font.weight = "bold"
  )
```

### Variable hcsp
#### **Visualistion et Détection de l'incohérence**

```{r}
# Les modalités de variable hnation
print("Les modalités de la variable hcsp en 2018")
cat("\n") 
labelled::val_labels(welfare_2018$hcsp)

cat("\n") 

print("Les modalités de la variable hcsp en 2021")
cat("\n") 
labelled::val_labels(welfare_2021$hcsp)
```

#### **Visualistion de la distibution avant la correction de l'incohérence**

```{r}
welfare_2018 %>%
  to_factor() %>%
  tibble::as_tibble() %>%   
  dplyr::select(hcsp) %>%
  gtsummary::tbl_summary(
    missing = "always",
    missing_text = "Valeurs manquantes"
  ) %>% 
  modify_header(label = "**Taille de l'échantillon**")  %>%    
  as_gt() %>%
  gt::tab_header(title = "Distibution de CSP du Chef de ménage  en 2018 avant la correction de l'incohérence") %>%
  gt::tab_source_note(source_note = "Source : EHCVM 2018 (Sénégal)")%>%
  gt::tab_options(
    heading.title.font.size = 20,
    heading.title.font.weight = "bold"
  )
```

#### **Correction de l'incohérence**
##### **Affectons les labels de 2021 aux modalités de 2018**
Après avoir visualisé, nous avons constaté que certains labels des modalités n'étaient pas écrit de la même façon. Et pour résoudre cet incohérence, nous pouvons affecter les labbels de 2021 aux modalités de 2018.
```{r}

val_labels(welfare_2018$hcsp) <-  val_labels(welfare_2021$hcsp)

```

#### **Visualistion de la distibution après la correction de l'incohérence**

```{r}

welfare_2018 %>%
  to_factor() %>%
  tibble::as_tibble() %>%   # <== ajout clé ici
  dplyr::select(hcsp) %>%
  gtsummary::tbl_summary(
    missing = "always",
    missing_text = "Valeurs manquantes"
  ) %>% 
  modify_header(label = "**Taille de l'échantillon**")  %>%    
  as_gt() %>%
  gt::tab_header(title = "Distibution de CSP du Chef de ménage  en 2018 après la correction de l'incohérence") %>%
  gt::tab_source_note(source_note = "Source : EHCVM 2018 (Sénégal)")%>%
  gt::tab_options(
    heading.title.font.size = 20,
    heading.title.font.weight = "bold"
  )
```

### Variable zae
#### **Visualistion et Détection de l'incohérence**

```{r}
# Les modalités de variable hnation
print("Les modalités de la variable zae en 2018")
cat("\n") 
labelled::val_labels(welfare_2018$zae)

cat("\n") 

print("Les modalités de la variable zae en 2021")
cat("\n") 
labelled::val_labels(welfare_2021$zae)
```

#### **Visualistion de la distibution avant la correction de l'incohérence**
Cette fois en 2018, les modalités sont numérotés de 1 à 6 sans labélisation et nous devons voir la correspondance aux modalités de 2021, pour faciliter ce travail, nous affichons ce tableau à double entré en 2018 pour voir le lien entre les numéros et les régions.

```{r}
welfare_2018 %>%
  labelled::to_factor() %>%
  tibble::as_tibble() %>%
  dplyr::select(region, zae) %>%
  tbl_cross(
    row = region,
    col = zae,
    missing = "always",
    missing_text = "Valeurs manquantes"
  ) %>% 
  modify_header(label = "**Taille de l'échantillon**")  %>%    
  as_gt() %>%
  gt::tab_header(title = "Distibution de zone agroécologique du Chef de ménage  en 2018 selon la région") %>%
  gt::tab_source_note(source_note = "Source : EHCVM 2018 (Sénégal)")%>%
  gt::tab_options(
    heading.title.font.size = 20,
    heading.title.font.weight = "bold"
  )
```

#### **Visualistion de la distibution après la correction de l'incohérence**

```{r}
welfare_2018 %>%
  to_factor() %>%
  tibble::as_tibble() %>%   
  dplyr::select(zae) %>%
  gtsummary::tbl_summary(
    missing = "always",
    missing_text = "Valeurs manquantes"
  ) %>% 
  modify_header(label = "**Taille de l'échantillon**")  %>%    
  as_gt() %>%
  gt::tab_header(title = "Distibution de zone agroécologique du Chef de ménage  en 2018 avant la correction de l'incohérence") %>%
  gt::tab_source_note(source_note = "Source : EHCVM 2018 (Sénégal)")%>%
  gt::tab_options(
    heading.title.font.size = 20,
    heading.title.font.weight = "bold"
  )
```

#### **Correction de l'incohérence**
##### **Codification des modalités**
Comme c'est une "Erreur de codification et manque de labels" donc nous adaptons les modalités de celle 2018 à celles de 2021.

```{r}
welfare_2018 <- welfare_2018 %>%
  mutate(zae = dplyr::recode(zae,
                          `1` = 11, 
                          `2` = 3,
                          `3` = 5, 
                          `4` = 7, 
                          `5` = 9,
                          `6` = 1))
```

##### **Affectons les labels de 2021 aux modalités de 2018**

```{r}

val_labels(welfare_2018$zae) <-  val_labels(welfare_2021$zae)

```

#### **Visualistion de la distibution après la correction de l'incohérence**

```{r}
welfare_2018 %>%
  to_factor() %>%
  tibble::as_tibble() %>%   
  dplyr::select(zae) %>%
  gtsummary::tbl_summary(
    missing = "always",
    missing_text = "Valeurs manquantes"
  ) %>% 
  modify_header(label = "**Taille de l'échantillon**")  %>%    
  as_gt() %>%
  gt::tab_header(title = "Distibution de zone agroécologique du Chef de ménage  en 2018 après la correction de l'incohérence") %>%
  gt::tab_source_note(source_note = "Source : EHCVM 2018 (Sénégal)")%>%
  gt::tab_options(
    heading.title.font.size = 20,
    heading.title.font.weight = "bold"
  )
```

## Vérification 
Ici, nous iIdentifions et vérifions si les les variables communes ont la même les mêmes modalités 

```{r}
variable_label_diff <- c() #créer une liste vide 

for (variable in vars_communes) { #parcourir les variables en communs dans les deux bases
  
  if(labelled::is.labelled(welfare_2018[[variable]])){ #vérifier si la variable en 2018 est labéliser
    
      value_label_2018 <- labelled::val_labels(welfare_2018[[variable]]) #recupérer les labels de la variable en 2018

  }else{
      value_label_2018 <- NULL #Mettre vide dans le cas ou la variable en 2018 n'est pas labéliser
  }
  
 if(labelled::is.labelled(welfare_2021[[variable]])){ #vérifier si la variable en 2021 est labéliser
    
      value_label_2021 <- labelled::val_labels(welfare_2021[[variable]]) #recupérer les labels de la variable en 2021
  
  }else{
    
      value_label_2021 <- NULL #Mettre vide dans le cas ou la variable en 2021 n'est pas labéliser
  }
  
  if(!identical(value_label_2018, value_label_2021)){ #Vérifier si les labels de la variable  sont identiques entre 2018 et 2021
    variable_label_diff <- append(variable_label_diff,variable) #Si les labels diffèrent, alors ajouter le nom de la variable à la liste créer
     print(variable)
     }
}
    
```

## III. Étapes pour empiler welfare_2018 et welfare_2021 tout en conservant les variables spécifiques à 2021

```{r}
# Étape 1 : Identifier toutes les variables de 2021
vars_2021 <- colnames(welfare_2021)

# Étape 2 : Ajouter les colonnes manquantes à welfare_2018
# (Elles prendront la valeur NA)
vars_2018 <- setdiff(vars_2021, colnames(welfare_2018))

# Ajouter les colonnes manquantes avec NA
for (var in vars_2018) {
  welfare_2018[[var]] <- NA
  }

# Étape 3 : Réordonner les colonnes de welfare_2018 selon l'ordre de welfare_2021
welfare_2018 <- welfare_2018[, vars_2021]

# Étape 4 : Empiler les deux bases
welfare_2018_2021 <- rbind(welfare_2018, welfare_2021)
welfare_2018_2021
#View(welfare_2018_2021)
```

## IV Labélisatio des modalités des variables des bases

```{r}
welfare_2018_2021 <- welfare_2018_2021 %>% labelled :: to_factor()
#View(welfare_2018_2021)
```


#### Vérification après la fusion des deux bases
Ici nous avons choisi de prendre la variabl "year" pour voir si tous les observations sont dans la base.

```{r}
welfare_2018_2021 %>%
  to_factor() %>%
  tibble::as_tibble() %>%   
  dplyr::select(year) %>%
  gtsummary::tbl_summary(
    missing = "always",
    missing_text = "Valeurs manquantes"
  ) %>% 
  modify_header(label = "**Taille de l'échantillon**")  %>%    
  as_gt() %>%
  gt::tab_header(title = "Distibution des observations selon des années") %>%
  gt::tab_source_note(source_note = "Source : EHCVM 2018_2021 (Sénégal)")%>%
  gt::tab_options(
    heading.title.font.size = 20,
    heading.title.font.weight = "bold"
  )
```

#### Enregistrement de la base finale

```{r}
# Enregistrement de la base finale au format Stata
write_dta(welfare_2018_2021, "welfare_2018_2021.dta")

# Emplacement de la base finale
write_dta(welfare_2018_2021, "C:/Users/ANSD/Desktop/ENSAE/ISE1/S2/R/TP9_BERETE_Mamady_I/Données/welfare_2018_2021.dta")

```


# Partie C : 
Dans cette section, nous allons sortir quelques statistiques pour pour voir l'évolution entre les deux années.

## Démographie (Répartition par sexe)

**Tableau 1. Répartition du sexe du chef de ménage par année (%)**

```{r}
# Sexe
# Nettoyage
welfare_2018_2021  %>%
  as_tibble() %>%
  mutate(
    hgender = factor(as.character(hgender)),
    year = factor(as.character(year))
  )

# Tableau croisé avec pourcentages seulement
welfare_2018_2021 %>%
  tbl_cross(
    row = "hgender",
    col = "year",
    percent = "column"
  ) %>%
  modify_table_body(~ .x %>%
    mutate(across(starts_with("stat_"), ~ stringr::str_extract(.x, "\\(.*?\\)")) %>%
             mutate(across(everything(), ~ stringr::str_remove_all(.x, "[()]"))))
  ) %>%
  modify_header(label ~ "**Sexe du chef de ménage**") %>%
  modify_spanning_header(all_stat_cols() ~ "**Année de collecte**") %>%
  modify_caption("**Tableau 1. Répartition du sexe du chef de ménage par année (%)**")

```

**Statistiques numériques (moyenne, médiane...)**

```{r}
welfare_2018_2021 %>%
  group_by(year) %>%
  summarise(
    taille_moyenne_menage = mean(hhsize, na.rm = TRUE),  # Taille du ménage
    age_moyen = mean(hage, na.rm = TRUE),    # Âge moyen
    pcexp_moyen = mean(pcexp, na.rm = TRUE),  # Consommation par tête
    dtot_moyen = mean(dtot, na.rm = TRUE)    # Revenu total
  )

```

## Éducation
**Tableau 2. Répartition d'Alphabétisation du chef de ménage par année (%)**

```{r}
# # Alphabétisation
# Nettoyage
welfare_2018_2021  %>%
  as_tibble() %>%
  mutate(
    halfab = factor(as.character(halfab)),
    year = factor(as.character(year))
  )

# Tableau croisé avec pourcentages seulement
welfare_2018_2021 %>%
  tbl_cross(
    row = "halfab",
    col = "year",
    percent = "column"
  ) %>%
  modify_table_body(~ .x %>%
    mutate(across(starts_with("stat_"), ~ stringr::str_extract(.x, "\\(.*?\\)")) %>%
             mutate(across(everything(), ~ stringr::str_remove_all(.x, "[()]"))))
  ) %>%
  modify_header(label ~ "**Alphabétisations du chef de ménage**") %>%
  modify_spanning_header(all_stat_cols() ~ "**Année de collecte**") %>%
  modify_caption("**Tableau 2. Répartition d'Alphabétisation du chef de ménage par année (%)**")

```

**Tableau 3. Répartition d'Alphabétisation du chef de ménage par année (%)**

```{r}
# Niveau d'éducation
# Nettoyage
welfare_2018_2021  %>%
  as_tibble() %>%
  mutate(
    heduc = factor(as.character(heduc)),
    year = factor(as.character(year))
  )

# Tableau croisé avec pourcentages seulement
welfare_2018_2021 %>%
  tbl_cross(
    row = "heduc",
    col = "year",
    percent = "column"
  ) %>%
  modify_table_body(~ .x %>%
    mutate(across(starts_with("stat_"), ~ stringr::str_extract(.x, "\\(.*?\\)")) %>%
             mutate(across(everything(), ~ stringr::str_remove_all(.x, "[()]"))))
  ) %>%
  modify_header(label ~ "**Éducation du chef de ménage**") %>%
  modify_spanning_header(all_stat_cols() ~ "**Année de collecte**") %>%
  modify_caption("**Tableau 3. Répartition d'éducation du chef de ménage par année (%)**")

```

## Emploi

**Tableau 4. Répartition d'activité des 7 jours du chef de ménage par année (%)**

```{r}
# Activité des 7 jours
# Nettoyage
welfare_2018_2021  %>%
  as_tibble() %>%
  mutate(
    hactiv7j = factor(as.character(hactiv7j)),
    year = factor(as.character(year))
  )

# Tableau croisé avec pourcentages seulement
welfare_2018_2021 %>%
  tbl_cross(
    row = "hactiv7j",
    col = "year",
    percent = "column"
  ) %>%
  modify_table_body(~ .x %>%
    mutate(across(starts_with("stat_"), ~ stringr::str_extract(.x, "\\(.*?\\)")) %>%
             mutate(across(everything(), ~ stringr::str_remove_all(.x, "[()]"))))
  ) %>%
  modify_header(label ~ "**Activité des 7 jours du chef de ménage**") %>%
  modify_spanning_header(all_stat_cols() ~ "**Année de collecte**") %>%
  modify_caption("**Tableau 4. Répartition d'activité des 7 jours du chef de ménage par année (%)**")

```

**Tableau 5. Répartition de Statut professionnel du chef de ménage par année (%)**

```{r}
# Statut professionnel
# Nettoyage
welfare_2018_2021  %>%
  as_tibble() %>%
  mutate(
    hcsp = factor(as.character(hcsp)),
    year = factor(as.character(year))
  )

# Tableau croisé avec pourcentages seulement
welfare_2018_2021 %>%
  tbl_cross(
    row = "hcsp",
    col = "year",
    percent = "column"
  ) %>%
  modify_table_body(~ .x %>%
    mutate(across(starts_with("stat_"), ~ stringr::str_extract(.x, "\\(.*?\\)")) %>%
             mutate(across(everything(), ~ stringr::str_remove_all(.x, "[()]"))))
  ) %>%
  modify_header(label ~ "**Statut professionnel du chef de ménage**") %>%
  modify_spanning_header(all_stat_cols() ~ "**Année de collecte**") %>%
  modify_caption("**Tableau 5. Répartition de Statut professionnel du chef de ménage par année (%)**")

```

