---
title: "Aissatou_Dior"
author: "Aissatou Sega DIALLO"
date: "2025-02-23"
output: pdf_document
editor_options: 
  markdown: 
    wrap: sentence
---

```{r setup, include=FALSE}
knitr::opts_chunk$set(echo = TRUE)
```

# installation et chargement des packages

```{r}
#vérifier et installer les packages nécessaires
packages <- c("haven", "utils", "dplyr", "tidyverse", "gtsummary", "survey")
for (pkg in packages) {
  if (!require(pkg, character.only = TRUE)) install.packages(pkg, dependencies = TRUE)
  library(pkg, character.only = TRUE)
}
```

## chargement des données

```{r}
# chargement de la base individus
indiv<- haven::read_dta("../Données/ehcvm_individu_civ2021.dta")
```

# Statistique sans poids

```{r}
indiv %>% labelled::to_factor()%>%
  select(sexe,age,lien,mstat,agemar,alfa2,scol,diplome,activ12m)%>%
  tbl_summary(label=list(mstat~"Situation matrimoniale",
                         sexe~"Sexe",
                         age~"Age ",
                         lien~"Lien de parenté avec le chef de ménage",
                         agemar~"Age au premier mariage",
                         alfa2~"Niveau d'alphabétisation",
                         scol~"fréquente l'école en 2021",
                         diplome~"Diplome le plus élevé",
                         activ12m~"Situation active les 12 derniers mois"
                         ),
  statistic = list(age~"{mean} ({sd})",
                   agemar~"{mean}({sd})"
                   ),
  digits = everything()~c(0),
  missing = "always",
  missing_text = "Les valeurs maquantes")%>%
  modify_header(label= "Statistiques sur les individus")
```

#Statistiques avec poids

```{r}
# Conversion des variables en facteurs
indiv %>%
  labelled::to_factor() %>%
  select(sexe, age, lien, mstat, agemar, alfa2, scol, diplome, activ12m, hhweight, hhid) -> objet_conception

# Création de l'objet de conception avec les poids
base_pondere <- svydesign(ids = ~hhid, 
                          data = objet_conception, 
                          weights = ~hhweight)

# Résumé pondéré avec l'objet pondéré
table_summary <- tbl_summary(
  data = objet_conception,
  label = list(
    mstat ~ "Situation matrimoniale",
    sexe ~ "Sexe",
    age ~ "Age ",
    lien ~ "Lien de parenté avec le chef de ménage",
    agemar ~ "Age au premier mariage",
    alfa2 ~ "Niveau d'alphabétisation",
    scol ~ "Fréquente l'école en 2021",
    diplome ~ "Diplôme le plus élevé",
    activ12m ~ "Situation active les 12 derniers mois"
  ),
  statistic = list(
    age ~ "{mean} ({sd})",
    agemar ~ "{mean} ({sd})"
  ),
  digits = everything() ~ c(0),
  missing = "always",
  missing_text = "Les valeurs manquantes"
)%>%
  modify_header(label = "Statistiques sur les individus avec la pondération")

table_summary
```

#Interprétation des résultats La pondération a un impact important sur les résultats, surtout si l'échantillon initial était biaisé en termes de certaines catégories (par exemple, les groupes d'âge, le sexe, ou les niveaux de scolarité).
La pondération permet de rendre les résultats plus représentatifs de la population générale, et tu peux observer de légers ajustements dans les proportions des catégories.
## Le sexe Le sexe est équilibré dans cette population, avec une légère prédominance de femmes (51%) par rapport aux hommes (49%).
Cela reflète une distribution assez égale entre les sexes.
## Age L'âge moyen des individus est relativement jeune, avec une forte variation, comme le montre l'écart-type important (19 ans).
Cela indique une population diversifiée en termes d'âge, probablement composée de jeunes adultes, mais incluant aussi des personnes plus âgées.
## Lien de parenté avec le chef du ménage Une grande proportion de la population est constituée de fils et filles (45%) vivant dans le ménage.
Cela est suivi par le chef de ménage (20%) et les conjoints (16%).
Cela suggère que l'échantillon est largement composé de personnes vivant avec leurs parents, ce qui est typique dans les sociétés où les jeunes adultes restent souvent dans le foyer familial.
## Situation matrimoniale Une large majorité de la population est célibataire (64%), ce qui peut refléter une population jeune ou une tendance culturelle.
Un nombre significatif est marié (monogamie : 22%, polygamie : 7%).
La proportion élevée de célibataires peut aussi être influencée par le fait que beaucoup de jeunes adultes n'ont pas encore formé de foyer.
La pondération ajuste cette proportion pour mieux refléter les tendances démographiques réelles, mais les résultats sont en accord avec ce qui serait attendu dans une population jeune.
##Niveau d'alphabétisation Une majorité des individus (56%) ne sont pas alphabétisés, ce qui pourrait indiquer des lacunes dans l'accès à l'éducation, en particulier dans les zones rurales ou parmi les populations plus âgées.
Cela peut aussi signaler des défis économiques ou d'infrastructures éducatives.
##Fréquente l'école en 2021 La proportion de personnes qui ne fréquentent pas l'école en 2021 est élevée (73%), ce qui pourrait être dû à l'âge moyen relativement jeune, ainsi qu'à l'inaccessibilité ou à la sortie prématurée du système éducatif pour une grande partie de la population.
Cependant, 27% fréquentent l'école, ce qui pourrait indiquer une population en âge scolaire ou en formation professionnelle.
##Diplome le plus élevé Aucun diplôme (82%), CEPE (11%), BEP/CAP (4%), Bac et au-delà (3%) La grande majorité des individus (82%) n'ont pas de diplôme, ce qui souligne un faible niveau d'éducation dans cette population.
Les titulaires de diplômes supérieurs (Bac et au-delà) sont peu nombreux, représentant seulement 3% de la population.
Cela peut refléter des inégalités dans l'accès à l'éducation, notamment dans les zones rurales ou parmi les groupes socio-économiquement défavorisés.
## Situation actives les 12 derniers mois Occupé (29%), Travail familial (12%), Non occupé (44%) La majorité de la population (44%) est inactive ou sans emploi, ce qui est élevé, mais cela peut être lié à l'âge relativement jeune de l'échantillon (23 ans en moyenne).
Ceux qui travaillent dans le cadre familial représentent également 12% de l'échantillon, ce qui pourrait indiquer une activité informelle importante, non rémunérée.
La pondération aide à ajuster ces résultats en tenant compte de l'ensemble des populations plus ou moins actives, en fonction des secteurs d'activité et des modes de travail (formels et informels).

##Interprétation globale Les résultats avec pondération montrent une population principalement jeune, avec un faible niveau d'éducation et une proportion importante de personnes inactives ou non employées.
L'utilisation de la pondération a permis d'ajuster les résultats pour mieux refléter la structure réelle des ménages et des groupes démographiques en Côte d'Ivoire.
Cela permet de prendre en compte les biais potentiels dans l'échantillonnage, notamment en ce qui concerne l'éducation, l'âge et la situation professionnelle.

Globalement, ces résultats soulignent les défis majeurs en matière d'éducation et d'emploi dans cette population.
Ils mettent également en lumière l'importance des politiques publiques visant à améliorer l'accès à l'éducation, à l'alphabétisation, ainsi que la création d'opportunités d'emploi, en particulier dans les zones rurales ou les groupes défavorisés.

#Analyse suivant ja jointure de la base ménage et individus

```{r}
#Chargement de la base ménage pour une jointure
Menage<- haven::read_dta("../Données/ehcvm_menage_civ2021.dta")
Base <- dplyr::left_join(indiv, Menage, by = "hhid")

```

##Analyse sans pondération

```{r}
#Tableaux de certaines variables
Base%>% labelled::to_factor()%>%
  select(region,milieu,sexe,lien,internet,educ_hi)%>%
  tbl_summary(label = list(region~"Répartition par région",
                           milieu~"Répartition par milieu",
                           sexe~"Répartition par sexe",
                           lien~"Répartition par le lien de parenté",
                           internet~"Répartition selon l'accés à l'internet",
                           educ_hi~"Répartition selon le niveau d'instruction"),
              statistic = list(all_categorical()~"{n}({p}%)"),
              missing = "always",
              missing_text = "Les valeurs maquantes")%>%modify_header(label= "Statistiques sur les variables de la base mergée"
)


```

```{r}
#Conversion de certaines variables en facteurs pour le croisement
Base_fac <- Base %>%
  mutate(across(c(sexe, educ_hi, internet, region, milieu, couvmal), ~labelled::to_factor(.)))
```

```{r}
#Education et accès à l'internet selon le sexe
tbl_summary(Base_fac, by = sexe, percent = "column", include = c(educ_hi, internet), label = list(
sexe = "Sexe",
internet = "Accès à internet",
educ_hi = "Education"
)) %>%
  modify_spanning_header(all_stat_cols() ~ "**Sexe**")

```

#Niveau d'éducation selon le sexe ##Une proportion plus élevée de femmes (58%) que d'hommes (48%) n'a reçu aucune éducation.
Cela met en évidence un désavantage éducatif pour les femmes.
Les hommes ont une légère avance dans l'enseignement primaire et secondaire : 30% des hommes ont atteint le niveau primaire contre 27% des femmes.
13% des hommes ont terminé le premier cycle du secondaire contre 9,6% des femmes.
4,7% des hommes ont atteint le second cycle général contre 2,7% des femmes.
Dans l'enseignement supérieur, les hommes sont aussi plus nombreux : 1,6% des hommes ont un niveau supérieur contre 0,7% des femmes.
##Analyse : Ces résultats confirment une inégalité de genre dans l'éducation, les femmes ayant un taux d'abandon scolaire plus élevé et étant sous-représentées dans les niveaux d'éducation avancés.
Cela peut être dû à des contraintes culturelles, économiques ou sociales qui limitent l'accès des filles à l'école et à l'enseignement supérieur.

## Accès à Internet selon le sexe

18% des hommes ont accès à Internet contre 11% des femmes.
À l'inverse, 89% des femmes n'ont pas accès à Internet, contre 82% des hommes.
##Analyse :

L'accès à Internet est globalement faible pour les deux sexes, mais les femmes sont encore plus désavantagées.
Cette fracture numérique de genre peut être liée à plusieurs facteurs : faible niveau d'instruction des femmes, contraintes économiques, et moins d'opportunités pour utiliser ou posséder un appareil numérique.
Cela a des implications importantes, car un accès limité à Internet restreint l'accès à l'information, à l'éducation en ligne, aux opportunités économiques et aux services publics numériques.
##Conclusion générale Les femmes sont plus touchées par l'analphabétisme et l'abandon scolaire.
Elles sont aussi plus exclues de l'accès aux technologies numériques, ce qui accentue leur vulnérabilité économique et sociale.
Il est crucial de renforcer les politiques d'inclusion éducative et numérique des femmes, en particulier en milieu rural.

```{r}
#Détention d'une couverture maladie selon la région et le milieu de résidence
tbl_summary(Base_fac, by = couvmal, percent = "row", include = c(region, milieu), 
            label = list(
              region = "Région",
              couvmal = "Couverture maladie",
              milieu = "Milieu"
            ),
            digits = list(superf = c(0, 0, 0))) %>%
  modify_spanning_header(all_stat_cols() ~ "**Couverture maladie**")

```

#Couverture maladie par région ##Taux globalement faible : Seulement 2 248 personnes (3.5%) bénéficient d'une couverture maladie sur 64 491 individus.
Grandes disparités régionales : Les régions les plus couvertes : Abidjan : 15% bénéficient d'une couverture maladie (le taux le plus élevé du pays).
Grands-Ponts : 6.7%.
Sud-Comoé : 5.6%.
Gbêkê : 5.4%.
Les régions les moins couvertes : Bounkani : 0.4% (quasi-absence de couverture).
Hambol : 0.7%.
Bagoué et Worodougou : 1%.
##Analyse : Les grandes villes, en particulier Abidjan, ont un meilleur accès à l'assurance maladie, probablement grâce à la présence de structures de santé développées et d'un plus grand nombre de travailleurs du secteur formel.
Les régions rurales et du Nord sont particulièrement défavorisées, avec des taux de couverture extrêmement faibles.
## Couverture maladie par milieu (urbain/rural) Les habitants des zones urbaines sont nettement plus couverts (6.3%) que ceux des zones rurales (1.7%).
##Analyse : Cela s'explique par le fait que l'emploi informel domine en milieu rural, et que les systèmes d'assurance maladie sont souvent liés aux emplois formels.
Moins d'infrastructures médicales en milieu rural rend aussi l'adhésion à un régime d'assurance moins courante.
##Conclusion générale La couverture maladie en Côte d'Ivoire est très faible, avec de fortes disparités régionales et entre les milieux urbains et ruraux.
Les populations urbaines, surtout à Abidjan, sont mieux couvertes, tandis que les habitants des régions rurales, notamment dans le Nord, sont largement exclus du système de couverture maladie.
Une extension des programmes d'assurance maladie est essentielle, notamment dans les zones rurales et les régions où la couverture est quasi inexistante.

##Analyse prenant en compte la pondération

```{r}
#Activation de la pondération
Base_pond <- svydesign(ids = ~1, weights = ~hhweight, data = Base_fac)

```

```{r}
#Tableaux de certaines variables (avec pondération)
Base_pond_df <- Base_pond$variables  # Extraction des données sous forme de dataframe
Base_pond_df <- Base_pond_df %>%
  mutate(across(where(is.labelled), labelled::to_factor)) %>%
  mutate(across(c(region, milieu, sexe, lien, internet, educ_hi), as.character))

Base_pond_df %>%
  select(region, milieu, sexe, lien, internet, educ_hi) %>%
  tbl_summary(
    label = list(
      region ~ "Répartition par région",
      milieu ~ "Répartition par milieu",
      sexe ~ "Répartition par sexe",
      lien ~ "Répartition par le lien de parenté",
      internet ~ "Répartition selon l'accès à l'internet",
      educ_hi ~ "Répartition selon le niveau d'instruction"
    ),
    statistic = list(all_categorical() ~ "{n} ({p}%)"),
    missing = "always",
    missing_text = "Les valeurs manquantes"
  ) %>%
  modify_header(stat_0 = "**Statistiques sur les variables de la base pondérée**")


```

Répartition par région Autonome d'Abidjan est la région la plus représentée avec 7% de la population.
D'autres régions comme Na wa (4.1%), Marahoué (3.9%), Gôh (3.7%), et Guémon (3.7%) ont aussi une forte proportion.
Les régions les moins représentées sont Bounkani (1.9%) et N'Zi (2.1%), bien que ces chiffres ne diminuent pas drastiquement dans le total.
📌 Interprétation

Les régions rurales occupent une grande place, comme on le voit avec des zones comme Haut-Sassandra, Poro, et San-Pedro.
La dominance d'Abidjan pourrait être liée à sa forte urbanisation, mais d'autres régions comme Nawa et Marahoué font une présence significative.
## Répartition par milieu 61% vivent en milieu rural, contre 39% en milieu urbain.
📌 Interprétation

Cette majorité rurale montre un contraste avec les données d'urbanisation actuelles en Afrique, suggérant que des zones rurales peuvent manquer de services et d'infrastructures.
La distribution pourrait aussi influencer les disparités dans l'accès aux services comme l'éducation et la santé.
## Répartition par sexe 51% de la population est féminine, et 49% est masculine.
📌 Interprétation

L'équilibre entre les sexes est presque parfait, ce qui montre une structure démographique relativement équilibrée.
## Répartition par lien de parenté 45% des individus sont des fils ou filles du chef de ménage.
20% sont des chefs de ménage eux-mêmes.
Les enfants (fils et filles) représentent donc une proportion majeure dans les foyers, suivis par les conjoints (16%).
📌 Interprétation

Les structures familiales étendues sont bien présentes, avec beaucoup d'individus étant liés directement à un chef de ménage.
Il est intéressant de noter que des domestiques ou parents du domestique sont très rares, indiquant que ce rôle est moins courant dans cette analyse.
## Répartition selon l'accès à l'internet 86% des individus n'ont pas accès à Internet, alors que 14% ont un accès à Internet.
📌 Interprétation

L'accès à Internet reste limité, ce qui pourrait signifier que des efforts de connectivité doivent être augmentés, en particulier dans les zones rurales.
Le faible taux d'accès à Internet est un indicateur important de la fracture numérique existant entre les populations urbaines et rurales.
## Répartition selon le niveau d'instruction 53% de la population n'a aucun niveau d'instruction, ce qui indique un fort taux d'analphabétisme.
28% ont une éducation primaire, tandis que des pourcentages plus faibles sont présents pour les niveaux secondaires et postsecondaires.
Seuls 0.9% ont atteint le niveau postsecondaire.
Les niveaux d'éducation supérieurs sont très faibles, à seulement 1.2%.
##Interprétation

Le faible taux d'instruction est préoccupant, car cela indique que beaucoup de personnes n'ont pas accès à une éducation de qualité.
La faible proportion ayant accédé à l'enseignement supérieur pourrait être un obstacle pour la formation de la main-d'œuvre qualifiée et le développement économique.
##Conclusion générale Les régions rurales sont les plus représentées dans l'échantillon, ce qui souligne le besoin de développement dans ces zones.
Le faible accès à Internet et la faible instruction montrent des défis importants à surmonter pour améliorer l'inclusion numérique et éducative.
Les structures familiales sont principalement basées sur des ménages multigénérationnels, avec une prédominance des enfants.
